---
title: Expansión de la CASEN sobre el CENSO (Región 10)
author:
- name: VE-CC-AJ
  affiliation: DataIntelligence
subtitle: | 
  De ingresos sobre una categoría de respuesta **RURAL**

date: "Martes 06-07-2021"

abstract: |
  Expandiremos los ingresos promedios comunales obtenidos de la CASEN sobre la pregunta (P15): "Nivel del curso más alto aprobado" en la categoría de respuesta “Profesional” (12), que más alto correlaciona con los ingresos expandidos (obtenidos de la multiplicación del ingreso promedio y los habitantes), ambos a nivel comunal.
  
  Haremos el análisis sobre la región 10.
  
  Ensayaremos diferentes modelos dentro del análisis de regresión cuya variable independiente será: "frecuencia de población que posee la variable Censal respecto a la zona" y la dependiente: "ingreso expandido de la Casen por zona"
  
  Lo anterior para ir combinando a nivel nacional los mejores modelos para construir una tabla de valores predichos.
  


    
header-includes:
   - \usepackage[]{babel}

output:
  html_document:
    toc: true
    toc_float: true
    theme: flatly
---

```{r, include=FALSE}
knitr::opts_chunk$set(echo = TRUE)
library(ggplot2)
#library(ggpubr)
library(markdown)
library(shiny)
library(shinythemes)
library(tidyverse)
library(magrittr)
library(lubridate)
#library(plotly)
library(kableExtra)
library(knitr)
library("readxl")
library(writexl)
#library(RPostgreSQL)
#library(devtools)
library(remotes)
library(DBI)
library(tidyverse)
library(kableExtra)
#library(reldist)
library("readxl")
library("writexl")
library(kableExtra)
library(PerformanceAnalytics)
library("rio")
library(ggplot2)
```

## 1 Variable CENSO

Necesitamos calcular las frecuencias a nivel censal de las respuestas correspondientes a la categoría: "Profesional (4 o más años)" del campo **P15** a nivel **rural** del Censo de personas. Recordemos que ésta fué la más alta correlación en relación a los ingresos expandidos [(ver punto 3.4 aquí)](https://rpubs.com/dataintelligence/corr_censo_casen_2017).


### 1.1 Lectura y filtrado de la tabla censal de personas

Leemos la tabla Censo 2017 de personas que ya tiene integrada la clave zonal:

```{r}
tabla_con_clave <- readRDS("../censo_personas_con_clave_17")
r3_100 <- tabla_con_clave[c(1:100),]
kbl(r3_100) %>%
  kable_styling(bootstrap_options = c("striped", "hover")) %>%
  kable_paper() %>%
  scroll_box(width = "100%", height = "300px")
```


Despleguemos los códigos de regiones de nuestra tabla:

```{r}
regiones <- unique(tabla_con_clave$REGION)
regiones
```



Hagamos un subset con la region 09 y con la zona = 2:

```{r}
tabla_con_clave <- filter(tabla_con_clave, tabla_con_clave$REGION == 10) 
tabla_con_clave <- filter(tabla_con_clave, tabla_con_clave$AREA== 2) 
```

### 1.2 Cálculo de frecuencias

```{r}
tabla_con_clave_f <- tabla_con_clave[,-c(1,2,4,5,6,7,8,9,10,11,13,14,15,16,17,18,19,20),drop=FALSE]

```


```{r}
names(tabla_con_clave_f)[9] <- "Nivel del curso más alto aprobado"
```


```{r}
# Ahora filtramos por Nivel del curso más alto aprobado = 11.
tabla_con_clave_ff <- filter(tabla_con_clave_f, tabla_con_clave_f$`Nivel del curso más alto aprobado` == 12)
 
```


```{r}
# Determinamos las frecuencias por zona:
b <- tabla_con_clave_ff$clave
c <- tabla_con_clave_ff$`Nivel del curso más alto aprobado`
d <- tabla_con_clave_ff$COMUNA
cross_tab =  xtabs( ~ unlist(b) + unlist(c)+ unlist(d))
tabla <- as.data.frame(cross_tab)
d <-tabla[!(tabla$Freq == 0),]
names(d)[1] <- "zona" 
d$anio <- "2017"
```



Veamos los primeros 100 registros:

```{r}
r3_100 <- d[c(1:100),]
kbl(r3_100) %>%
  kable_styling(bootstrap_options = c("striped", "hover")) %>%
  kable_paper() %>%
  scroll_box(width = "100%", height = "300px")
```



Agregamos un cero a los códigos comunales de cuatro dígitos:

```{r}
codigos <- d$unlist.d.
rango <- seq(1:nrow(d))
cadena <- paste("0",codigos[rango], sep = "")
cadena <- substr(cadena,(nchar(cadena)[rango])-(4),6)
codigos <- as.data.frame(codigos)
cadena <- as.data.frame(cadena)
comuna_corr <- cbind(d,cadena)
comuna_corr <- comuna_corr[,-c(2,3),drop=FALSE]
names(comuna_corr)[4] <- "código" 
r3_100 <- comuna_corr[c(1:100),]
kbl(r3_100) %>%
  kable_styling(bootstrap_options = c("striped", "hover")) %>%
  kable_paper() %>%
  scroll_box(width = "100%", height = "300px")
```


<br>

<!-- En p capturamos la varianza de la categoría 1 Tejas o tejuelas de arcilla, metálicas, de cemento, de madera, asfálticas o plásticas del campo P03B a nivel Censal. -->

## 2 Variable CASEN

### 2.1 Tabla de ingresos expandidos

Hemos calculado ya éste valor como conclusión del punto 1.1 de [aquí](https://rpubs.com/dataintelligence/corr_casen_censo_002)

```{r}
h_y_m_2017_censo <- readRDS("../corre_ing_exp-censo_casen/Ingresos_expandidos_rural_17.rds")
tablamadre <- head(h_y_m_2017_censo,50)
kbl(tablamadre) %>%
  kable_styling(bootstrap_options = c("striped", "hover")) %>%
  kable_paper() %>%
  scroll_box(width = "100%", height = "300px")
```

## 3 Unión Censo-Casen

Integramos a la tabla censal de frecuencias la tabla de ingresos expandidos de la Casen.

```{r}
comunas_con_ing_exp = merge( x = comuna_corr, y = h_y_m_2017_censo, by = "código", all.x = TRUE)

comunas_con_ing_exp <-comunas_con_ing_exp[!(is.na(comunas_con_ing_exp$Ingresos_expandidos)),]

r3_100 <- comunas_con_ing_exp
kbl(r3_100) %>%
  kable_styling(bootstrap_options = c("striped", "hover")) %>%
  kable_paper() %>%
  scroll_box(width = "100%", height = "300px")
```



<br>


<!-- <hr style="height:1px;border-width:1;color:Red;background-color:Red"> -->

## 4 Proporción poblacional zonal respecto a la comunal

Del censo obtenemos la cantidad de población a nivel de zona y estimamos su proporción a nivel comunal. Ya hemos calculado ésta proporción  [aquí](https://rpubs.com/dataintelligence/tabla_de_proporciones).

```{r}
prop_pob <- readRDS("../tabla_de_prop_pob.rds")
names(prop_pob)[1] <- "zona"
names(prop_pob)[3] <- "p_poblacional" 
```

Veamos los 100 primeros registros:

```{r}
r3_100 <- prop_pob[c(1:100),]
kbl(r3_100) %>%
  kable_styling(bootstrap_options = c("striped", "hover")) %>%
  kable_paper() %>%
  scroll_box(width = "100%", height = "300px")
```
<br>

## 5 Ingreso medio

Deseamos el valor del ingreso promedio a nivel comunal, pero expandido a nivel zonal. Ésta información está contenida en el campo promedio_i de la tabla obtenida en el punto 3.

```{r}
r3_100 <- comunas_con_ing_exp[c(1:100),]
kbl(r3_100) %>%
  kable_styling(bootstrap_options = c("striped", "hover")) %>%
  kable_paper() %>%
  scroll_box(width = "100%", height = "300px")
```

<br>

## 6 Ingreso promedio expandido por zona (**multi_pob**)

En éste momento vamos a construir nuestra variable dependiente de regresión aplicando la siguiente fórmula:

$$ multi\_pob = promedio\_i \cdot personas \cdot p\_poblacional	$$

Para ello integramos a la tabla de ingresos expandidos a nivel zonal (punto 3) la tabla de proporciones poblacionales zonales respecto al total comunal (punto 4) :

```{r}
h_y_m_comuna_corr_01 = merge( x = comunas_con_ing_exp, y = prop_pob, by = "zona", all.x = TRUE)
tablamadre <- head(h_y_m_comuna_corr_01,100)
kbl(tablamadre) %>%
  kable_styling(bootstrap_options = c("striped", "hover")) %>%
  kable_paper() %>%
  scroll_box(width = "100%", height = "300px")
```

<br>

Hacemos la multiplicación que queda almacenada en la variable **multi_pob**:

```{r}
h_y_m_comuna_corr_01$multi_pob <- h_y_m_comuna_corr_01$promedio_i * h_y_m_comuna_corr_01$personas * h_y_m_comuna_corr_01$p_poblacional
tablamadre <- head(h_y_m_comuna_corr_01,100)
kbl(tablamadre) %>%
  kable_styling(bootstrap_options = c("striped", "hover")) %>%
  kable_paper() %>%
  scroll_box(width = "100%", height = "300px")
```



## 7 Análisis de regresión

Aplicaremos un análisis de regresión donde:

$$ Y(dependiente) = ingreso \ expandido \ por \ zona \ (multi\_pob)$$

$$ X(independiente) = frecuencia \ de \ población \ que \ posee \ la \ variable \ Censal \ respecto \ a \ la \ zona \ (Freq.x)  $$
<br>

### 7.1 Diagrama de dispersión loess

```{r}
scatter.smooth(x=h_y_m_comuna_corr_01$Freq.x, y=h_y_m_comuna_corr_01$multi_pob, main="multi_pob ~ Freq.x",
     xlab = "Freq.x",
     ylab = "multi_pob",
           col = 2) 
```

### 7.2 Outliers 

Hemos demostrado en el punto 5.7.2 de [aquí](https://rpubs.com/dataintelligence/expansion_viviendas_001) que la exclusión de ouliers no genera ninguna mejora en el modelo de regresión.

### 7.3 Modelo lineal 

Aplicaremos un análisis de regresión lineal del ingreso expandido por zona sobre las frecuencias de respuestas zonales.

```{r}
linearMod <- lm( multi_pob~(Freq.x) , data=h_y_m_comuna_corr_01)
summary(linearMod) 
```

### 7.4 Gráfica de la recta de regresión lineal

```{r, warning = FALSE, message = FALSE}
ggplot(h_y_m_comuna_corr_01, aes(x = Freq.x , y = multi_pob)) + 
  geom_point() +
  stat_smooth(method = "lm", col = "red")
```


Si bien obtenemos nuestro modelo lineal da cuenta del 0.8214 de la variabilidad de los datos de respuesta en torno a su media, modelos alternativos pueden ofrecernos una explicación de la variable dependiente aún mayor.

## 8 Modelos alternativos

### 8.1 Modelo cuadrático

$$ \hat Y = \beta_0 + \beta_1  X^2  $$

```{r}
linearMod <- lm( multi_pob~(Freq.x^2) , data=h_y_m_comuna_corr_01)
summary(linearMod) 
```


### 8.2 Modelo cúbico

$$ \hat Y = \beta_0 + \beta_1  X^3  $$

```{r}
linearMod <- lm( multi_pob~(Freq.x^3) , data=h_y_m_comuna_corr_01)
summary(linearMod) 
```

### 8.3 Modelo logarítmico

$$ \hat Y = \beta_0 + \beta_1 ln X  $$

```{r}
linearMod <- lm( multi_pob~log(Freq.x) , data=h_y_m_comuna_corr_01)
summary(linearMod) 
```

### 8.4 Modelo exponencial

$$ \hat Y = \beta_0 + \beta_1  e^X  $$

No es aplicable sin una transformación pues los valores elevados a $e$ de Freq.x tienden a infinito. 


### 8.5 Modelo con raíz cuadrada 

$$ \hat Y = \beta_0 + \beta_1  \sqrt {X}  $$

```{r}
linearMod <- lm( multi_pob~sqrt(Freq.x) , data=h_y_m_comuna_corr_01)
summary(linearMod) 
```

### 8.6 Modelo raíz-raíz

$$ \hat Y = {\beta_0}^2 + 2  \beta_0  \beta_1 \sqrt{X}+  \beta_1^2 X  $$

```{r}
linearMod <- lm( sqrt(multi_pob)~sqrt(Freq.x) , data=h_y_m_comuna_corr_01)
summary(linearMod) 
```


### 8.7 Modelo log-raíz

$$ \hat Y = e^{\beta_0 + \beta_1 \sqrt{X}} $$

```{r}
linearMod <- lm( log(multi_pob)~sqrt(Freq.x) , data=h_y_m_comuna_corr_01)
summary(linearMod) 
```


### 8.8 Modelo raíz-log

$$ \hat Y = {\beta_0}^2 + 2  \beta_0  \beta_1 \ln{X}+  \beta_1^2 ln^2X  $$

```{r}
linearMod <- lm( sqrt(multi_pob)~log(Freq.x) , data=h_y_m_comuna_corr_01)
summary(linearMod) 
```

### 8.9 Modelo log-log

$$ \hat Y = e^{\beta_0+\beta_1  ln{X}} $$

```{r}
linearMod <- lm( log(multi_pob)~log(Freq.x) , data=h_y_m_comuna_corr_01)
summary(linearMod) 
```


## 9 Modelo elegido: sqrt (**sqrt**)

Es éste el modelo que nos entrega el mayor coeficiente de determinación de todos (0.631). 

### 9.1 Diagrama de dispersión sobre **sqrt**

Desplegamos una curva suavizada por loess en el diagrama de dispersión.

```{r}
scatter.smooth(x=sqrt(h_y_m_comuna_corr_01$Freq.x), y=(h_y_m_comuna_corr_01$multi_pob), lpars = list(col = "red", lwd = 2, lty = 1), main="multi_pob ~ Freq.x")
```

### 9.2 Modelo **sqrt**

Observemos nuevamente el resultado sobre **sqrt**.

```{r}
linearMod <- lm(( multi_pob)~sqrt(Freq.x) , data=h_y_m_comuna_corr_01)
summary(linearMod) 
```
```{r, warning = FALSE, message = FALSE}
ggplot(h_y_m_comuna_corr_01, aes(x = sqrt(Freq.x) , y = (multi_pob))) + 
  geom_point() +
  stat_smooth(method = "lm", col = "red")
```




### 9.3 Análisis de residuos

```{r}
par(mfrow = c (2,2))
plot(linearMod)
```

### 9.4 Ecuación del modelo

<br>
$$ \hat Y = -6129734 + 13841041 \cdot \sqrt {X}  $$
<br>

## 10 Aplicación la regresión a los valores de la variable a nivel de zona

Esta nueva variable se llamará: est_ing

```{r}
h_y_m_comuna_corr_01$est_ing <- 
 -6129734 + 13841041 * sqrt (h_y_m_comuna_corr_01$Freq.x)

r3_100 <- h_y_m_comuna_corr_01[c(1:100),]
kbl(r3_100) %>%
  kable_styling(bootstrap_options = c("striped", "hover")) %>%
  kable_paper() %>%
  scroll_box(width = "100%", height = "300px")
```


<br>

## 11 División del valor estimado entre la población total de la zona para obtener el ingreso medio por zona

<br>

$$ Ingreso \_ Medio\_zona = est\_ing / (personas * p\_poblacional) $$

<br>

```{r}
h_y_m_comuna_corr_01$ing_medio_zona <- h_y_m_comuna_corr_01$est_ing  /( h_y_m_comuna_corr_01$personas  * h_y_m_comuna_corr_01$p_poblacional)

r3_100 <- h_y_m_comuna_corr_01[c(1:100),]
kbl(r3_100) %>%
  kable_styling(bootstrap_options = c("striped", "hover")) %>%
  kable_paper() %>%
  scroll_box(width = "100%", height = "300px")
```


<br>
Guardamos:

```{r}
saveRDS(h_y_m_comuna_corr_01, "P15/region_10_P15_r.rds")
```



<br>

## 12 Referencias

https://rpubs.com/osoramirez/316691

https://dataintelligencechile.shinyapps.io/casenfinal

Manual_de_usuario_Censo_2017_16R.pdf\

http://www.censo2017.cl/microdatos/

Censo de Población y Vivienda\

https://www.ine.cl/estadisticas/sociales/censos-de-poblacion-y-vivienda/poblacion-y-vivienda


http://r-statistics.co/Linear-Regression.html


