---
title: Correlaciones entre variables del Censo de Viviendas y CASEN a nivel de Zona Censal IV
author:
- name: VE-CC-AJ
  affiliation: DataIntelligence
subtitle: | 

date: "Miércoles 16-06-2021"

abstract: |
  Calculamos correlaciones entre el ingreso promedio comunal extraído de la Casen 2017 y todas las variables del Censo de viviendas 2017 también a nivel comunal.
    
header-includes:
   - \usepackage[]{babel}

output:
  html_document:
    toc: true
    toc_float: true
    theme: flatly
---

```{r, include=FALSE}
knitr::opts_chunk$set(echo = TRUE)
library(ggplot2)
#library(ggpubr)
library(markdown)
library(shiny)
library(shinythemes)
library(tidyverse)
library(magrittr)
library(lubridate)
#library(plotly)
library(kableExtra)
library(knitr)
library("readxl")
library(writexl)
#library(RPostgreSQL)
#library(devtools)
library(remotes)
library(DBI)
library(tidyverse)
library(kableExtra)
#library(reldist)
library("readxl")
library("writexl")
library(kableExtra)
library(PerformanceAnalytics)
library("rio")
```

## 1 Variables presentes en el Censo 2017 de viviendas a correlacionar con ingresos promedios comunales.



### 1.1 **P01**: Tipo de vivienda 

1 Casa\
2 Departamento en edificio \
3 Vivienda tradicional indígena (ruka, pae pae u otras) \
4 Pieza en casa antigua o en conventillo \
5 Mediagua, mejora, rancho o choza \
6 Móvil (carpa, casa rodante o similar) \
7 Otro tipo de vivienda particular \
8 Vivienda colectiva \
9 Operativo personas en tránsito (no es vivienda) \
10 Operativo calle (no es vivienda)

Leemos los datos del censo **viviendas** 2017 y obtenemos la tabla de frecuencias por categoría de respuesta:

```{r}
tabla_con_clave <- readRDS("censo_viviendas_con_clave_17.rds")
b <- tabla_con_clave$COMUNA
c <- tabla_con_clave$P01
cross_tab =  xtabs( ~ unlist(b) + unlist(c))
tabla <- as.data.frame(cross_tab)
d <-tabla[!(tabla$Freq == 0),]
d$anio <- "2017"
# 
```


```{r, warning = FALSE}
d_t <- filter(d,d$unlist.c. == 1)
for(i in 2:10){
  d_i <- filter(d,d$unlist.c. == i)
  d_t = merge( x = d_t, y = d_i, by = "unlist.b.", all.x = TRUE)
}
```

```{r}
head(d_t,5)
```

Agregamos un cero a los codigos comunales de 4 digitos:

```{r}
codigos <- d_t$
unlist.b.
rango <- seq(1:nrow(d_t))
cadena <- paste("0",codigos[rango], sep = "")
cadena <- substr(cadena,(nchar(cadena)[rango])-(4),6)
codigos <- as.data.frame(codigos)
cadena <- as.data.frame(cadena)
comuna_corr <- cbind(d_t,cadena)
comuna_corr <- comuna_corr[,-c(1),drop=FALSE] 
names(comuna_corr)[31] <- "código" 
```



```{r}
tablamadre <- head(comuna_corr,50)

kbl(tablamadre) %>%
  kable_styling(bootstrap_options = c("striped", "hover")) %>%
  kable_paper() %>%
  scroll_box(width = "100%", height = "300px")
```

<br>
Hacemos el merge con los ingresos comunales:

```{r}
ingresos_expandidos_2017 <- readRDS("ingresos_expandidos_17.rds")

df_2017_2 = merge( x = comuna_corr, y = ingresos_expandidos_2017, by = "código", all.x = TRUE)

tablamadre <- head(df_2017_2,50)

kbl(tablamadre) %>%
  kable_styling(bootstrap_options = c("striped", "hover")) %>%
  kable_paper() %>%
  scroll_box(width = "100%", height = "300px")
```

<br>

Correlacionamos:

1 Casa\

```{r}
dat1 <- data.frame(df_2017_2$Freq.x, df_2017_2$Ingresos_expandidos)
chart.Correlation(dat1)
```

2 Departamento en edificio \

```{r}
dat1 <- data.frame(df_2017_2$Freq.y, df_2017_2$Ingresos_expandidos)
chart.Correlation(dat1)
```

3 Vivienda tradicional indígena (ruka, pae pae u otras) \

```{r}
dat1 <- data.frame(df_2017_2$Freq.x.1, df_2017_2$Ingresos_expandidos)
chart.Correlation(dat1)
```

4 Pieza en casa antigua o en conventillo \

```{r}
dat1 <- data.frame(df_2017_2$Freq.y.1, df_2017_2$Ingresos_expandidos)
chart.Correlation(dat1)
```


5 Mediagua, mejora, rancho o choza \

```{r}
dat1 <- data.frame(df_2017_2$Freq.x.2, df_2017_2$Ingresos_expandidos)
chart.Correlation(dat1)
```

6 Móvil (carpa, casa rodante o similar) \

```{r}
dat1 <- data.frame(df_2017_2$Freq.y.2, df_2017_2$Ingresos_expandidos)
chart.Correlation(dat1)
```


7 Otro tipo de vivienda particular \

```{r}
dat1 <- data.frame(df_2017_2$Freq.x.3, df_2017_2$Ingresos_expandidos)
chart.Correlation(dat1)
```

8 Vivienda colectiva \

```{r}
dat1 <- data.frame(df_2017_2$Freq.y.3, df_2017_2$Ingresos_expandidos)
chart.Correlation(dat1)
```

9 Operativo personas en tránsito (no es vivienda) \

```{r}
dat1 <- data.frame(df_2017_2$Freq.x.4, df_2017_2$Ingresos_expandidos)
chart.Correlation(dat1)
```

10 Operativo calle (no es vivienda)

```{r}
dat1 <- data.frame(df_2017_2$Freq.y.4, df_2017_2$Ingresos_expandidos)
chart.Correlation(dat1)
```

### 1.2 **P03B**: Material en la cubierta del techo 

1 Tejas o tejuelas de arcilla, metálicas, de cemento, de madera, asfálticas o plásticas\
2 Losa hormigón\
3 Planchas metálicas de zinc, cobre, etc. o fibrocemento (tipo pizarreño)\
4 Fonolita o plancha de fieltro embreado\
5 Paja, coirón, totora o caña\
6 Materiales precarios (lata, cartón, plásticos, etc.)\
7 Sin cubierta sólida de techo\
98 No aplica\
99 Missing


```{r}
b <- tabla_con_clave$COMUNA
c <- tabla_con_clave$P03B
cross_tab =  xtabs( ~ unlist(b) + unlist(c))
tabla <- as.data.frame(cross_tab)
d <-tabla[!(tabla$Freq == 0),]
d$anio <- "2017"
```

```{r}
head(d,5)
```

```{r, warning = FALSE}
d_t <- filter(d,d$unlist.c. == 1)
for(i in 2:7){
  d_i <- filter(d,d$unlist.c. == i)
  d_t = merge( x = d_t, y = d_i, by = "unlist.b.", all.x = TRUE)
}
```

```{r}
head(d_t,5)
```

```{r}
codigos <- d_t$
unlist.b.
rango <- seq(1:nrow(d_t))
cadena <- paste("0",codigos[rango], sep = "")
cadena <- substr(cadena,(nchar(cadena)[rango])-(4),6)
codigos <- as.data.frame(codigos)
cadena <- as.data.frame(cadena)
comuna_corr <- cbind(d_t,cadena)
comuna_corr <- comuna_corr[,-c(1),drop=FALSE]
```


```{r}
names(comuna_corr)[22] <- "código" 
tablamadre <- head(comuna_corr,50)
kbl(tablamadre) %>%
  kable_styling(bootstrap_options = c("striped", "hover")) %>%
  kable_paper() %>%
  scroll_box(width = "100%", height = "300px")
```

Hacemos el merge con los ingresos comunales:

```{r}
ingresos_expandidos_2017 <- readRDS("ingresos_expandidos_17.rds")
df_2017_2 = merge( x = comuna_corr, y = ingresos_expandidos_2017, by = "código", all.x = TRUE)
tablamadre <- head(df_2017_2,50)
kbl(tablamadre) %>%
  kable_styling(bootstrap_options = c("striped", "hover")) %>%
  kable_paper() %>%
  scroll_box(width = "100%", height = "300px")
```

Correlacionamos:

1 Tejas o tejuelas de arcilla, metálicas, de cemento, de madera, asfálticas o plásticas\

```{r}
dat1 <- data.frame(df_2017_2$Freq.x, df_2017_2$Ingresos_expandidos)
chart.Correlation(dat1)
```



2 Losa hormigón\

```{r}
dat1 <- data.frame(df_2017_2$Freq.y, df_2017_2$Ingresos_expandidos)
chart.Correlation(dat1)
```


3 Planchas metálicas de zinc, cobre, etc. o fibrocemento (tipo pizarreño)\

```{r}
dat1 <- data.frame(df_2017_2$Freq.x.1, df_2017_2$Ingresos_expandidos)
chart.Correlation(dat1)
```


4 Fonolita o plancha de fieltro embreado\

```{r}
dat1 <- data.frame(df_2017_2$Freq.y.1, df_2017_2$Ingresos_expandidos)
chart.Correlation(dat1)
```


5 Paja, coirón, totora o caña\

```{r}
dat1 <- data.frame(df_2017_2$Freq.x.2, df_2017_2$Ingresos_expandidos)
chart.Correlation(dat1)
```


6 Materiales precarios (lata, cartón, plásticos, etc.)\

```{r}
dat1 <- data.frame(df_2017_2$Freq.y.2, df_2017_2$Ingresos_expandidos)
chart.Correlation(dat1)
```


7 Sin cubierta sólida de techo\

```{r}
dat1 <- data.frame(df_2017_2$Freq, df_2017_2$Ingresos_expandidos)
chart.Correlation(dat1)
```


## 2 Referencias

https://rpubs.com/osoramirez/316691

https://dataintelligencechile.shinyapps.io/casenfinal

Manual_de_usuario_Censo_2017_16R.pdf\

http://www.censo2017.cl/microdatos/

Censo de Población y Vivienda\

https://www.ine.cl/estadisticas/sociales/censos-de-poblacion-y-vivienda/poblacion-y-vivienda
