---
title: Correlaciones entre variables del Censo de PERSONAS y CASEN a nivel de Zona Censal IV
author:
- name: VE-CC-AJ
  affiliation: DataIntelligence
subtitle: | 

date: "Miércoles 16-06-2021"

abstract: |
  Calculamos correlaciones entre el ingreso promedio comunal extraído de la Casen 2017 y todas las variables del Censo de personas 2017 también a nivel comunal.
    
header-includes:
   - \usepackage[]{babel}

output:
  html_document:
    toc: true
    toc_float: true
    theme: flatly
---

```{r, include=FALSE}
knitr::opts_chunk$set(echo = TRUE)
library(ggplot2)
#library(ggpubr)
library(markdown)
library(shiny)
library(shinythemes)
library(tidyverse)
library(magrittr)
library(lubridate)
#library(plotly)
library(kableExtra)
library(knitr)
library("readxl")
library(writexl)
#library(RPostgreSQL)
#library(devtools)
library(remotes)
library(DBI)
library(tidyverse)
library(kableExtra)
#library(reldist)
library("readxl")
library("writexl")
library(kableExtra)
library(PerformanceAnalytics)
library("rio")
```

## 1 Variables presentes en el Censo 2017 de personas a correlacionar con ingresos promedios comunales.

Leemos los datos del censo **personas** 2017:

```{r}
# library("rio")
# x <- import("Microdato_Censo2017-Personas.csv")
```

Construimos la clave:

```{r}
# codigos <- x$COMUNA
# 
# rango <- seq(1:nrow(x))
# 
# cadena<- paste("0",codigos[rango], sep = "")
# 
# cadena <- substr(cadena,(nchar(cadena)[rango])-(4),6)
# codigos <- as.data.frame(codigos)
# cadena <- as.data.frame(cadena)
# comuna_corr <- cbind(codigos,cadena)
# 
# codigos <- x$DC
# 
# rango <- seq(1:nrow(x))
# 
# cadena <- paste("0",codigos[rango], sep = "")
# 
# cadena <- substr(cadena,(nchar(cadena)[rango])-(1),(nchar(cadena)[rango]))
# 
# codigos <- as.data.frame(codigos)
# cadena <- as.data.frame(cadena)
# dc <- cbind(codigos,cadena)
# 
# codigos <- x$ZC_LOC
# rango <- seq(1:nrow(x))
# cadena<- paste("00",codigos[rango], sep = "")
# cadena <- substr(cadena,(nchar(cadena)[rango])-(2),nchar(cadena)[rango])
# codigos <- as.data.frame(codigos)
# cadena <- as.data.frame(cadena)
# cadena_c <- cbind(codigos,cadena)
# 
# x$clave <- paste(x$COMUNA, dc$cadena, x$AREA,  cadena_c$cadena, sep="")
# 
# saveRDS(x, "censo_personas_con_clave_17.rds")
# 
# tablamadre <- head(x,50)
# 
# kbl(tablamadre) %>%
#   kable_styling(bootstrap_options = c("striped", "hover")) %>%
#   kable_paper() %>%
#   scroll_box(width = "100%", height = "300px")
```



### 1.1 **P08**: Sexo

1 Hombre\
2 Mujer

```{r}
tabla_con_clave <- readRDS("censo_personas_con_clave_17.rds")
b <- tabla_con_clave$COMUNA
c <- tabla_con_clave$P08
cross_tab =  xtabs( ~ unlist(b) + unlist(c))
tabla <- as.data.frame(cross_tab)
d <-tabla[!(tabla$Freq == 0),]
d$anio <- "2017"
# head(d,5)

# Debemos apilar lado a lado los datos de frecuencias de sexos y agregar un cero al campo de codigo comunal.
censo_2017_hombres <- filter(d, d$unlist.c. == 1)
names(censo_2017_hombres)[3] <- "Hombres"  

censo_2017_mujeres <- filter(d, d$unlist.c. == 2)
names(censo_2017_mujeres)[3] <- "Mujeres"  

#Unimos:
df_final = merge( x = censo_2017_hombres, y = censo_2017_mujeres, by = "unlist.b.", all.x = TRUE)

# Limpiamos y renombramos columnas:

df_final <- df_final[,-c(2,5,7),drop=FALSE] 
names(df_final)[1] <- "comuna"  

# Agregamos un cero a los codigos comunales de 4 digitos:
  
# recogemos el campo Comuna:
codigos <- df_final$comuna
# construimos una secuencia llamada rango del 1 al total de filas del dataset:
rango <- seq(1:nrow(df_final))
# Creamos un string que agrega un cero a todos los registros:
cadena <- paste("0",codigos[rango], sep = "")

# El string cadena tiene o 5 o 6 digitos, los cuales siempre deben ser siempre 5 agregandole un cero al inicio de los que tienen 4.
# Para ello extraemos un substring de la cadena sobre todas las filas (rangos) comenzando desde el primero o el segundo y llegando siempre al 6.

cadena <- substr(cadena,(nchar(cadena)[rango])-(4),6)
codigos <- as.data.frame(codigos)
cadena <- as.data.frame(cadena)
comuna_corr <- cbind(df_final,cadena)

comuna_corr <- comuna_corr[,-c(1),drop=FALSE] 
names(comuna_corr)[4] <- "código" 

# Hacemos el merge con los ingresos comunales:

ingresos_expandidos_2017 <- readRDS("ingresos_expandidos_17.rds")

df_2017_2 = merge( x = comuna_corr, y = ingresos_expandidos_2017, by = "código", all.x = TRUE)

tablamadre <- head(df_2017_2,50)

kbl(tablamadre) %>%
  kable_styling(bootstrap_options = c("striped", "hover")) %>%
  kable_paper() %>%
  scroll_box(width = "100%", height = "300px")
```

```{r}
saveRDS(df_2017_2, "h_y_m_2017_censo.rds")
```



<br>

Correlacionamos:

Hombres e Ingresos expandidos:

```{r}
dat1 <- data.frame(df_2017_2$Hombres, df_2017_2$Ingresos_expandidos)
chart.Correlation(dat1)
```

Mujeres e Ingresos expandidos:

```{r}
dat1 <- data.frame(df_2017_2$Mujeres, df_2017_2$Ingresos_expandidos)
chart.Correlation(dat1)
```

### 1.2 **P09**: Edad

(0-100)\
100 años y más

#### 1.2.1 Queremos saber la frecuencia de personas entre 40 y 49 años que viven por comuna:


```{r}
tabla_con_clave <- readRDS("censo_personas_con_clave_17.rds")
```



```{r}
b <- tabla_con_clave$COMUNA
c <- tabla_con_clave$P09
cross_tab =  xtabs( ~ unlist(b) + unlist(c))
tabla <- as.data.frame(cross_tab)
d <-tabla[!(tabla$Freq == 0),]
names(d)[1] <- "comuna"
names(d)[2] <- "edad"
d$anio <- "2017"

# Hay que construir un dataframe solo con el rango de edad entre 40 y 49 años:

d_rango <- filter(d, as.numeric(d$edad) > 40 & as.numeric(d$edad) < 51)
```

para nuestro requerimiento los rangos deben establecerse entre > 40 y < 51

```{r}
head(d_rango,10)
```
```{r}
tail(d_rango,10)
```

```{r}
# Hay que sumar todos los rangos:
d_rango_sum <- aggregate(d_rango$Freq, by=list(Category=d_rango$comuna), FUN=sum)

# Agregamos un cero al codigo comunal de cuatro cifras:

# recogemos el campo Comuna:
codigos <- d_rango_sum$Category
# construimos una secuencia llamada rango del 1 al total de filas del dataset:
rango <- seq(1:nrow(d_rango_sum))
# Creamos un string que agrega un cero a todos los registros:
cadena <- paste("0",codigos[rango], sep = "")

# El string cadena tiene o 5 o 6 digitos, los cuales siempre deben ser siempre 5 agregandole un cero al inicio de los que tienen 4.
# Para ello extraemos un substring de la cadena sobre todas las filas (rangos) comenzando desde el primero o el segundo y llegando siempre al 6.

cadena <- substr(cadena,(nchar(cadena)[rango])-(4),6)
codigos <- as.data.frame(codigos)
cadena <- as.data.frame(cadena)
comuna_corr <- cbind(d_rango_sum,cadena)

comuna_corr <- comuna_corr[,-c(1),drop=FALSE] 
names(comuna_corr)[2] <- "código"
```

Unimos con ingresos promedios expandidos:
 
```{r}
df_2017_2 = merge( x = comuna_corr, y = ingresos_expandidos_2017, by = "código", all.x = TRUE)

names(df_2017_2)[2] <- "40_49"

tablamadre <- head(df_2017_2,50)

kbl(tablamadre) %>%
  kable_styling(bootstrap_options = c("striped", "hover")) %>%
  kable_paper() %>%
  scroll_box(width = "100%", height = "300px")
```
 
<br> 
 
Correlacionamos:

```{r}
dat1 <- data.frame(df_2017_2$`40_49`, df_2017_2$Ingresos_expandidos)
chart.Correlation(dat1)
```


#### 1.2.2 Queremos saber la frecuencia de personas entre 30 y 39 años que viven por comuna:


```{r}
b <- tabla_con_clave$COMUNA
c <- tabla_con_clave$P09
cross_tab =  xtabs( ~ unlist(b) + unlist(c))
tabla <- as.data.frame(cross_tab)
d <-tabla[!(tabla$Freq == 0),]
names(d)[1] <- "comuna"
names(d)[2] <- "edad"
d$anio <- "2017"
```


```{r}
# Hay que construir un dataframe solo con el rango de edad entre 30 y 39 años:

d_rango <- filter(d, as.numeric(d$edad) > 30 & as.numeric(d$edad) < 41)

# Hay que sumar todos los rangos:
d_rango_sum <- aggregate(d_rango$Freq, by=list(Category=d_rango$comuna), FUN=sum)

# Agregamos un cero al codigo comunal de cuatro cifras:

# recogemos el campo Comuna:
codigos <- d_rango_sum$Category
# construimos una secuencia llamada rango del 1 al total de filas del dataset:
rango <- seq(1:nrow(d_rango_sum))
# Creamos un string que agrega un cero a todos los registros:
cadena <- paste("0",codigos[rango], sep = "")

# El string cadena tiene o 5 o 6 digitos, los cuales siempre deben ser siempre 5 agregandole un cero al inicio de los que tienen 4.
# Para ello extraemos un substring de la cadena sobre todas las filas (rangos) comenzando desde el primero o el segundo y llegando siempre al 6.

cadena <- substr(cadena,(nchar(cadena)[rango])-(4),6)
codigos <- as.data.frame(codigos)
cadena <- as.data.frame(cadena)
comuna_corr <- cbind(d_rango_sum,cadena)

comuna_corr <- comuna_corr[,-c(1),drop=FALSE] 
names(comuna_corr)[2] <- "código"
```

Unimos con ingresos promedios expandidos:
 
```{r}
df_2017_2 = merge( x = comuna_corr, y = ingresos_expandidos_2017, by = "código", all.x = TRUE)

names(df_2017_2)[2] <- "30_39"

tablamadre <- head(df_2017_2,50)

kbl(tablamadre) %>%
  kable_styling(bootstrap_options = c("striped", "hover")) %>%
  kable_paper() %>%
  scroll_box(width = "100%", height = "300px")
```
 
<br> 
 
Correlacionamos:

```{r}
dat1 <- data.frame(df_2017_2$`30_39`, df_2017_2$Ingresos_expandidos)
chart.Correlation(dat1)
```



<br>

i. Hay que analizar la relevancia de las preguntas de la P10 a la P13 

ii. Hay que hacer un análisis conjunto entre P14 (Curso o año más alto aprobado), P15 (Nivel del curso más alto aprobado) y P15A (Completó el nivel especificado). 



<br>

### 1.3 **P15**: Nivel del curso más alto aprobado

1 Sala cuna o jardín infantil\
2 Prekínder\
3 Kínder\
4 Especial o diferencial\
5 Educación básica\
6 Primaria o preparatorio (sistema antiguo)\
7 Científico-humanista\
8 Técnica profesional\
9 Humanidades (sistema antiguo)\
10 Técnica comercial, industrial/normalista (sistema antiguo)\
11 Técnico superior (1-3 años)\
12 Profesional (4 o más años)\
13 Magíster\
14 Doctorado\
98 No aplica\
99 Missing

<br>

#### 1.3.1 Queremos saber la frecuencia de personas por nivel que viven por comuna:

Leemos la base de datos Censal:

```{r}
tabla_con_clave <- readRDS("censo_personas_con_clave_17.rds")
```

```{r}
b <- tabla_con_clave$COMUNA
c <- tabla_con_clave$P15
cross_tab =  xtabs( ~ unlist(b) + unlist(c))
tabla <- as.data.frame(cross_tab)
d <-tabla[!(tabla$Freq == 0),]
names(d)[1] <- "comuna"
names(d)[2] <- "nivel"
```

```{r}
tablamadre <- head(d,50)

kbl(tablamadre) %>%
  kable_styling(bootstrap_options = c("striped", "hover")) %>%
  kable_paper() %>%
  scroll_box(width = "100%", height = "300px")
```

<br>

Apilamos los registros comunales uno al lado del otro:

```{r , warning = FALSE}
d_t <- filter(d,d$nivel == 1)
for(i in 2:17){
  d_i <- filter(d,d$nivel == i)
  d_t = merge( x = d_t, y = d_i, by = "comuna", all.x = TRUE)
}
```

<br>

Agregamos un cero a los codigos comunales de 4 digitos:

```{r}
codigos <- d_t$comuna
rango <- seq(1:nrow(d_t))
cadena <- paste("0",codigos[rango], sep = "")
cadena <- substr(cadena,(nchar(cadena)[rango])-(4),6)
codigos <- as.data.frame(codigos)
cadena <- as.data.frame(cadena)
comuna_corr <- cbind(d_t,cadena)
comuna_corr <- comuna_corr[,-c(1),drop=FALSE] 
names(comuna_corr)[35] <- "código" 
```

```{r}
tablamadre <- head(comuna_corr,50)

kbl(tablamadre) %>%
  kable_styling(bootstrap_options = c("striped", "hover")) %>%
  kable_paper() %>%
  scroll_box(width = "100%", height = "300px")
```

<br>

Hacemos el merge con los ingresos comunales:

```{r}

ingresos_expandidos_2017 <- readRDS("ingresos_expandidos_17.rds")

df_2017_2 = merge( x = comuna_corr, y = ingresos_expandidos_2017, by = "código", all.x = TRUE)

tablamadre <- head(df_2017_2,50)

kbl(tablamadre) %>%
  kable_styling(bootstrap_options = c("striped", "hover")) %>%
  kable_paper() %>%
  scroll_box(width = "100%", height = "300px")
```

<br>

Correlacionamos:

#### Nivel 1:

```{r}
dat1 <- data.frame(df_2017_2$Freq.x, df_2017_2$Ingresos_expandidos)
chart.Correlation(dat1)
```

#### Nivel 2:

```{r}
dat1 <- data.frame(df_2017_2$Freq.y, df_2017_2$Ingresos_expandidos)
chart.Correlation(dat1)
```

#### Nivel 3:

```{r}
dat1 <- data.frame(df_2017_2$Freq.x.1, df_2017_2$Ingresos_expandidos)
chart.Correlation(dat1)
```

#### Nivel 4:

```{r}
dat1 <- data.frame(df_2017_2$Freq.y.1, df_2017_2$Ingresos_expandidos)
chart.Correlation(dat1)
```

#### Nivel 5:

```{r}
dat1 <- data.frame(df_2017_2$Freq.x.2, df_2017_2$Ingresos_expandidos)
chart.Correlation(dat1)
```

#### Nivel 6:

```{r}
dat1 <- data.frame(df_2017_2$Freq.y.2, df_2017_2$Ingresos_expandidos)
chart.Correlation(dat1)
```

#### Nivel 7:

```{r}
dat1 <- data.frame(df_2017_2$Freq.x.3, df_2017_2$Ingresos_expandidos)
chart.Correlation(dat1)
```

#### Nivel 8:

```{r}
dat1 <- data.frame(df_2017_2$Freq.y.3, df_2017_2$Ingresos_expandidos)
chart.Correlation(dat1)
```

#### Nivel 9:

```{r}
dat1 <- data.frame(df_2017_2$Freq.x.4, df_2017_2$Ingresos_expandidos)
chart.Correlation(dat1)
```

#### Nivel 10:

```{r}
dat1 <- data.frame(df_2017_2$Freq.y.4, df_2017_2$Ingresos_expandidos)
chart.Correlation(dat1)
```

#### Nivel 11:

```{r}
dat1 <- data.frame(df_2017_2$Freq.x.5, df_2017_2$Ingresos_expandidos)
chart.Correlation(dat1)
```

#### Nivel 12:

```{r}
dat1 <- data.frame(df_2017_2$Freq.y.5, df_2017_2$Ingresos_expandidos)
chart.Correlation(dat1)
```

#### Nivel 13:

```{r}
dat1 <- data.frame(df_2017_2$Freq.x.6, df_2017_2$Ingresos_expandidos)
chart.Correlation(dat1)
```

#### Nivel 14:

```{r}
dat1 <- data.frame(df_2017_2$Freq.y.6, df_2017_2$Ingresos_expandidos)
chart.Correlation(dat1)
```

<br>

### 1.4 **P16**: Se considera perteneciente a un pueblo indígena u originario?

1 Sí\
2 No\
98 No aplica\
99 Missing

1.4.1 Queremos saber la frecuencia de personas que se consideran pertenecientes a un pueblo indígena que viven por comuna:

Leemos la base de datos Censal:

```{r}
b <- tabla_con_clave$COMUNA
c <- tabla_con_clave$P16
cross_tab =  xtabs( ~ unlist(b) + unlist(c))
tabla <- as.data.frame(cross_tab)
d <-tabla[!(tabla$Freq == 0),]
names(d)[1] <- "comuna"
names(d)[2] <- "pertenencia_a_po"
tablamadre <- head(d,50)

kbl(tablamadre) %>%
  kable_styling(bootstrap_options = c("striped", "hover")) %>%
  kable_paper() %>%
  scroll_box(width = "100%", height = "300px")
```

<br>

Apilamos los registros comunales uno al lado del otro:

```{r}
library(dplyr)
d_1 <- filter(d,d$pertenencia_a_po == 1)
d_2 <- filter(d,d$pertenencia_a_po == 2)
d_12 = merge( x = d_1, y = d_2, by = "comuna", all.x = TRUE)
# d_12
```








```{r}
# v <- 1
# vv <- switch(v, glaciares_19_q1, glaciares_20_q1)
# vv
```





## 2 Referencias

https://rpubs.com/osoramirez/316691

https://dataintelligencechile.shinyapps.io/casenfinal

Manual_de_usuario_Censo_2017_16R.pdf\

http://www.censo2017.cl/microdatos/

Censo de Población y Vivienda\

https://www.ine.cl/estadisticas/sociales/censos-de-poblacion-y-vivienda/poblacion-y-vivienda
