---
title: Expansión de la CASEN sobre el CENSO (Región 01)
author:
- name: VE-CC-AJ
  affiliation: DataIntelligence
subtitle: | 
  De ingresos sobre una categoría de respuesta 

date: "Viernes 18-06-2021"

abstract: |
  Expandiremos los ingresos promedios comunales obtenidos de la CASEN sobre la categoría de respuesta: "tejas o tejuelas de arcilla, metálicas, de cemento, de madera, asfálticas o plásticas" del campo P03B del CENSO de viviendas, que fue la categoría de respuesta que más alto correlaciona con los ingresos expandidos, ambos a nivel comunal.
  Lo anterior, para poder construir un modelo lineal cuya variable independiente será: "porcentaje de población que posee la variable Censal respecto a la zona" y la dependiente: "ingreso expandido por zona".

    
header-includes:
   - \usepackage[]{babel}

output:
  html_document:
    toc: true
    toc_float: true
    theme: flatly
---

```{r, include=FALSE}
knitr::opts_chunk$set(echo = TRUE)
library(ggplot2)
#library(ggpubr)
library(markdown)
library(shiny)
library(shinythemes)
library(tidyverse)
library(magrittr)
library(lubridate)
#library(plotly)
library(kableExtra)
library(knitr)
library("readxl")
library(writexl)
#library(RPostgreSQL)
#library(devtools)
library(remotes)
library(DBI)
library(tidyverse)
library(kableExtra)
#library(reldist)
library("readxl")
library("writexl")
library(kableExtra)
library(PerformanceAnalytics)
library("rio")
library(ggplot2)
```

## 1 Variable CENSO

Necesitamos calcular las frecuencias a nivel censal de las respuestas correspondientes a la categoría: "tejas o tejuelas de arcilla, metálicas, de cemento, de madera, asfálticas o plásticas" del campo **P03B** del censo de viviendas. Recordemos que ésta fué la más alta correlación en relación a los ingresos expandidos [(ver punto 1.2 aquí)](https://rpubs.com/dataintelligence/corr_004_viviendas).


### 1.1 Lectura de la tabla de viviendas

Leemos la tabla Casen 2017 de viviendas que ya tiene integrada la clave zonal:

```{r}
tabla_con_clave <- readRDS("censo_viviendas_con_clave_17.rds")

r3_100 <- tabla_con_clave[c(1:100),]

kbl(r3_100) %>%
  kable_styling(bootstrap_options = c("striped", "hover")) %>%
  kable_paper() %>%
  scroll_box(width = "100%", height = "300px")
```


```{r}
regiones <- unique(tabla_con_clave$REGION)
regiones
```


```{r}
tabla_con_clave <- filter(tabla_con_clave, tabla_con_clave$REGION == 1) 
```




### 1.2 Cálculo de frecuencias

Necesitamos obtener por zona la cantidad de personas que declaran tener como material en la cubierta del techo, tejas o tejuelas de arcilla, metálicas, de cemento, de madera, asfálticas o plásticas (la mayor correlación obtenida en relación al ingreso promedio comunal -CASEN-).


```{r}
tabla_con_clave_f <- tabla_con_clave[,-c(1,2,4,5,6,7,8,9,10,11,13,14,15,16,17,18,19,20),drop=FALSE] 
names(tabla_con_clave_f)[2] <- "Tipo de techo"  

# Ahora filtramos por Tipo de techo = 1.
tabla_con_clave_ff <- filter(tabla_con_clave_f, tabla_con_clave_f$`Tipo de techo` == 1)

# Determinamos las frecuencias por zona:
b <- tabla_con_clave_ff$clave
c <- tabla_con_clave_ff$`Tipo de techo`
d <- tabla_con_clave_ff$COMUNA
cross_tab =  xtabs( ~ unlist(b) + unlist(c)+ unlist(d))
tabla <- as.data.frame(cross_tab)
d <-tabla[!(tabla$Freq == 0),]
names(d)[1] <- "zona" 
d$anio <- "2017"
```


### 1.3 Veamos los primeros 100 registros

```{r}
r3_100 <- d[c(1:100),]

kbl(r3_100) %>%
  kable_styling(bootstrap_options = c("striped", "hover")) %>%
  kable_paper() %>%
  scroll_box(width = "100%", height = "300px")
```

### 1.4 Calculamos la proporción de las frecuencias en cada comuna a nivel zonal

```{r}
codigos_com <- unique(d$unlist.d.)
frec_man_com_parcial_total <- data.frame()

for(i in codigos_com){
  # debemos dividir por 100 para obtener las proporciones y no los porcentajes:
  frec_man_com_parcial <- filter(d, d$unlist.d. == i)
  frec_man_com_parcial$p <- frec_man_com_parcial$Freq*100/sum(frec_man_com_parcial$Freq)/100
  frec_man_com_parcial_total <- rbind(frec_man_com_parcial_total,frec_man_com_parcial)
}
```



### 1.5 Observemos los primeros 100 registros

```{r}
r3_100 <- frec_man_com_parcial_total[c(1:100),]

kbl(r3_100) %>%
  kable_styling(bootstrap_options = c("striped", "hover")) %>%
  kable_paper() %>%
  scroll_box(width = "100%", height = "300px")
```



### 1.6 Verificación del cálculo correcto de proporciones

Verifiquemos que la suma de las proporciones sea 1 para la comuna 15101:

```{r}
r3_100_f <- filter(frec_man_com_parcial_total, frec_man_com_parcial_total$unlist.d. == 1107)
```


```{r}
sum(r3_100_f$p)
```

```{r}
nrow(frec_man_com_parcial_total)
```

### 1.7 Agregamos un cero a los códigos comunales de cuatro digitos

```{r}
codigos <- frec_man_com_parcial_total$unlist.d.
rango <- seq(1:nrow(frec_man_com_parcial_total))
cadena <- paste("0",codigos[rango], sep = "")
cadena <- substr(cadena,(nchar(cadena)[rango])-(4),6)
codigos <- as.data.frame(codigos)
cadena <- as.data.frame(cadena)
comuna_corr <- cbind(frec_man_com_parcial_total,cadena)
comuna_corr <- comuna_corr[,-c(2,3),drop=FALSE] 
names(comuna_corr)[5] <- "código" 

r3_100 <- comuna_corr[c(1:100),]

kbl(r3_100) %>%
  kable_styling(bootstrap_options = c("striped", "hover")) %>%
  kable_paper() %>%
  scroll_box(width = "100%", height = "300px")
```

<br>

En p capturamos la varianza de la categoría 1 Tejas o tejuelas de arcilla, metálicas, de cemento, de madera, asfálticas o plásticas del campo P03B a nivel Censal.

## 2 Variable CASEN

### 2.1 Tabla de ingresos expandidos

Hemos calculado ya éste valor en el punto 1.1.11 de [(aquí)](https://rpubs.com/dataintelligence/corr_casen_censo_002)

```{r}
h_y_m_2017_censo <- readRDS("ingresos_expandidos_17.rds")

tablamadre <- head(h_y_m_2017_censo,50)
kbl(tablamadre) %>%
  kable_styling(bootstrap_options = c("striped", "hover")) %>%
  kable_paper() %>%
  scroll_box(width = "100%", height = "300px")
```

## 3 Unión

Hacemos la unión por el campo código con la tabla precedente con la de proporciones por zona para obtener los ingresos expandidos a nivel de zona:

```{r}
comunas_con_ing_exp = merge( x = comuna_corr, y = h_y_m_2017_censo, by = "código", all.x = TRUE)

r3_100 <- comunas_con_ing_exp[c(1:100),]

kbl(r3_100) %>%
  kable_styling(bootstrap_options = c("striped", "hover")) %>%
  kable_paper() %>%
  scroll_box(width = "100%", height = "300px")
```

```{r}
nrow(comunas_con_ing_exp)
```



<br>
<br>
<br>
<br>

<hr style="height:1px;border-width:1;color:Red;background-color:Red">
<br>

## 4 Pasos según Notion

### 4.1 Del censo obtener la cantidad de población a nivel de zona y estimar la proporción.

Ya hemos construído una tabla en la que tenemos la proporción de población por zona en cada comuna [(Ver aquí)](https://rpubs.com/dataintelligence/tabla_de_proporciones).

```{r}
prop_pob <- readRDS("tabla_de_prop_pob.rds")
```

```{r}
names(prop_pob)[1] <- "zona"
names(prop_pob)[3] <- "p_poblacional" 
```
```{r}
nrow(prop_pob)
```


<br>
Veamos los 100 primeros registros.

```{r}
r3_100 <- prop_pob[c(1:100),]
kbl(r3_100) %>%
  kable_styling(bootstrap_options = c("striped", "hover")) %>%
  kable_paper() %>%
  scroll_box(width = "100%", height = "300px")
```
<br>

### 4.2 Obtener el ingreso medio.

Éste valor es el campo promedio_i de la tabla comunas_con_ing_exp, calculada en el punto "3 Unión" de la sección anterior.




```{r}
r3_100 <- comunas_con_ing_exp[c(1:100),]
kbl(r3_100) %>%
  kable_styling(bootstrap_options = c("striped", "hover")) %>%
  kable_paper() %>%
  scroll_box(width = "100%", height = "300px")
```


```{r}
nrow(comunas_con_ing_exp)
```



<br>

### 4.3 Multiplicar el ingreso medio x población total x la proporción de la población de la zona. 

Para ello integremos a la tabla precedente la proporción poblacional:

```{r}
h_y_m_comuna_corr_01 = merge( x = comunas_con_ing_exp, y = prop_pob, by = "zona", all.x = TRUE)
```

```{r}
nrow(h_y_m_comuna_corr_01)
```


```{r}
tablamadre <- head(h_y_m_comuna_corr_01,100)
kbl(tablamadre) %>%
  kable_styling(bootstrap_options = c("striped", "hover")) %>%
  kable_paper() %>%
  scroll_box(width = "100%", height = "300px")
```

<br>

Observemos el registro: 1101011001

```{r}
h_y_m_comuna_corr_01_1101011001 <- filter(h_y_m_comuna_corr_01, h_y_m_comuna_corr_01$zona == 1101011001)
tablamadre <- head(h_y_m_comuna_corr_01_1101011001,100)
kbl(tablamadre) %>%
  kable_styling(bootstrap_options = c("striped", "hover")) %>%
  kable_paper() %>%
  scroll_box(width = "100%", height = "100px")
```

<br>

Hacemos la multiplicación que queda almacenada en la variable **multi_pob**:


```{r}
h_y_m_comuna_corr_01$multi_pob <- h_y_m_comuna_corr_01$promedio_i * h_y_m_comuna_corr_01$personas * h_y_m_comuna_corr_01$p_poblacional
```

```{r}
tablamadre <- head(h_y_m_comuna_corr_01,100)
kbl(tablamadre) %>%
  kable_styling(bootstrap_options = c("striped", "hover")) %>%
  kable_paper() %>%
  scroll_box(width = "100%", height = "300px")
```

<br>

### 4.4 Obtener la frecuencia de los valores de la variable a nivel de zona (X).

Éste dato lo tenemos en la columna Freq.x


<br>

### 4.5 Obtener la proporción de la variable respecto a la población total.

Para ello dividimos la frecuencia de la variable entre la población total a nivel comunal. El resultado queda en la variable **p_variable** 

```{r}
h_y_m_comuna_corr_01$p_variable <- h_y_m_comuna_corr_01$Freq.x  / h_y_m_comuna_corr_01$personas
```

```{r}
tablamadre <- head(h_y_m_comuna_corr_01,100)
kbl(tablamadre) %>%
  kable_styling(bootstrap_options = c("striped", "hover")) %>%
  kable_paper() %>%
  scroll_box(width = "100%", height = "300px")
```




<br>

### 4.6 Obtenemos los coeficientes de correlación (desde un análisis de regresión).

Donde:

$$ Y(dependiente) = ingreso\_expandido\_por\_zona (multi\_pob)$$

$$ X(independiente) = porcentaje\_de\_poblacion\_respecto\_a\_la\_zona (p\_variable)  $$
<br>

#### 4.6.1 Diagrama de dispersión

```{r}
scatter.smooth(x=h_y_m_comuna_corr_01$p_variable, y=h_y_m_comuna_corr_01$multi_pob, main="p_variable ~ multi_pob") 
```

#### 4.6.2 Observación de outliers mediante diagrama de caja y bigotes.

Cualquier punto que se encuentre fuera del rango  +/- 1.5 * IQR se considera un valor atípico donde, IQR (rango intercuartílico) se calcula como la distancia entre los valores del percentil 25 y el percentil 75 para esa variable.

```{r}
par(mfrow=c(1, 2))  # divide graph area in 2 columns
boxplot(h_y_m_comuna_corr_01$p_variable, main="p_variable", sub=paste("Outlier rows: ", boxplot.stats(h_y_m_comuna_corr_01$p_variable)$out))  # box plot for 'speed'
boxplot(h_y_m_comuna_corr_01$multi_pob, main="multi_pob", sub=paste("Outlier rows: ", boxplot.stats(h_y_m_comuna_corr_01$multi_pob)$out)) 
```


#### 4.6.3 Modelo lineal


```{r}
linearMod <- lm( multi_pob~p_variable , data=h_y_m_comuna_corr_01)  
```

```{r}
summary(linearMod) 
```

<br>


```{r, warning = FALSE}
ggplot(h_y_m_comuna_corr_01, aes(x = p_variable, y = multi_pob)) + 
  geom_point() +
  stat_smooth(method = "lm", col = "red")
```



<br>


$$ Y = 6.198^{08} + 1.865^{10} \cdot X  $$
<br>

### 4.7 Aplicación la regresión a los valores de la variable a nivel de zona.
<br>
$$ Y = 6.198^{08} + 1.865^{10} \cdot p\_variable  $$
Esta nueva variable se llamará: est_ing




```{r}
h_y_m_comuna_corr_01$est_ing <- 6.198e+08 + 1.865e+10* h_y_m_comuna_corr_01$p_variable
```

```{r}
r3_100 <- h_y_m_comuna_corr_01[c(1:100),]
kbl(r3_100) %>%
  kable_styling(bootstrap_options = c("striped", "hover")) %>%
  kable_paper() %>%
  scroll_box(width = "100%", height = "300px")
```


<br>



### 4.8 Divido el valor estimado entre la población total de la zona para obtener el ingreso medio por zona
<br>
$$ Ingreso Medio/zona = est\_ing / (personas * p\_poblacional) $$
<br>

La nueva variable se llamará: ing_medio_zona

<br>

```{r}
h_y_m_comuna_corr_01$ing_medio_zona <- h_y_m_comuna_corr_01$est_ing  /( h_y_m_comuna_corr_01$personas  * h_y_m_comuna_corr_01$p_poblacional)
```


```{r}

r3_100 <- h_y_m_comuna_corr_01[c(1:100),]
kbl(r3_100) %>%
  kable_styling(bootstrap_options = c("striped", "hover")) %>%
  kable_paper() %>%
  scroll_box(width = "100%", height = "300px")

```

<br>
<br>
<br>
<br>

<hr style="height:1px;border-width:1;color:Red;background-color:Red">
<br>

## 5 Referencias

https://rpubs.com/osoramirez/316691

https://dataintelligencechile.shinyapps.io/casenfinal

Manual_de_usuario_Censo_2017_16R.pdf\

http://www.censo2017.cl/microdatos/

Censo de Población y Vivienda\

https://www.ine.cl/estadisticas/sociales/censos-de-poblacion-y-vivienda/poblacion-y-vivienda


http://r-statistics.co/Linear-Regression.html


