---
title: Expansión de la CASEN sobre el CENSO
author:
- name: VE-CC-AJ
  affiliation: DataIntelligence
subtitle: | 
  De ingresos sobre una categoría de respuesta 

date: "Martes 22-06-2021"

abstract: |
  Expandiremos los ingresos promedios comunales obtenidos de la CASEN sobre la categoría de respuesta: "tejas o tejuelas de arcilla, metálicas, de cemento, de madera, asfálticas o plásticas" del campo P03B del CENSO de viviendas, que fue la categoría de respuesta que más alto correlaciona con los ingresos expandidos, ambos a nivel comunal.
  Lo anterior, para poder construir un modelo lineal cuya variable independiente será: "porcentaje de población que posee la variable Censal respecto a la zona" y la dependiente: "ingreso expandido por zona".

    
header-includes:
   - \usepackage[]{babel}

output:
  html_document:
    toc: true
    toc_float: true
    theme: flatly
---

```{r, include=FALSE}
knitr::opts_chunk$set(echo = TRUE)
library(ggplot2)
#library(ggpubr)
library(markdown)
library(shiny)
library(shinythemes)
library(tidyverse)
library(magrittr)
library(lubridate)
#library(plotly)
library(kableExtra)
library(knitr)
library("readxl")
library(writexl)
#library(RPostgreSQL)
#library(devtools)
library(remotes)
library(DBI)
library(tidyverse)
library(kableExtra)
#library(reldist)
library("readxl")
library("writexl")
library(kableExtra)
library(PerformanceAnalytics)
library("rio")
```

## 1 Variable CENSO

Necesitamos calcular las frecuencias a nivel censal de las respuestas correspondientes a la categoría: "tejas o tejuelas de arcilla, metálicas, de cemento, de madera, asfálticas o plásticas" del campo **P03B** del censo de viviendas. Recordemos que ésta fué la más alta correlación en relación a los ingresos expandidos [(ver punto 1.2 aquí)](https://rpubs.com/dataintelligence/corr_004_viviendas).


### 1.1 Lectura de la tabla de viviendas

Leemos la tabla Casen 2017 de viviendas que ya tiene integrada la clave zonal:

```{r}
tabla_con_clave <- readRDS("censo_viviendas_con_clave_17.rds")

r3_100 <- tabla_con_clave[c(1:100),]

kbl(r3_100) %>%
  kable_styling(bootstrap_options = c("striped", "hover")) %>%
  kable_paper() %>%
  scroll_box(width = "100%", height = "300px")
```

### 1.2 Cálculo de frecuencias

Necesitamos obtener por zona la cantidad de personas que declaran tener como material en la cubierta del techo: "tejas o tejuelas de arcilla, metálicas, de cemento, de madera, asfálticas o plásticas" (la mayor correlación obtenida en relación al ingreso promedio comunal obtenido de la CASEN).


```{r}
tabla_con_clave_f <- tabla_con_clave[,-c(1,2,4,5,6,7,8,9,10,11,13,14,15,16,17,18,19,20),drop=FALSE] 
names(tabla_con_clave_f)[2] <- "Tipo de techo"  
# Ahora filtramos por Tipo de techo = 1.
tabla_con_clave_ff <- filter(tabla_con_clave_f, tabla_con_clave_f$`Tipo de techo` == 1)
# Determinamos las frecuencias por zona:
b <- tabla_con_clave_ff$clave
c <- tabla_con_clave_ff$`Tipo de techo`
d <- tabla_con_clave_ff$COMUNA
cross_tab =  xtabs( ~ unlist(b) + unlist(c)+ unlist(d))
tabla <- as.data.frame(cross_tab)
d <-tabla[!(tabla$Freq == 0),]
names(d)[1] <- "zona" 
d$anio <- "2017"
```


### 1.3 Veamos los primeros 100 registros

```{r}
r3_100 <- d[c(1:100),]
kbl(r3_100) %>%
  kable_styling(bootstrap_options = c("striped", "hover")) %>%
  kable_paper() %>%
  scroll_box(width = "100%", height = "300px")
```

### 1.4 Calculamos la proporción de las frecuencias en cada comuna a nivel zonal (**p**)

```{r}
codigos_com <- unique(d$unlist.d.)
frec_man_com_parcial_total <- data.frame()
for(i in codigos_com){
  # debemos dividir por 100 para obtener las proporciones y no los porcentajes:
  frec_man_com_parcial <- filter(d, d$unlist.d. == i)
  frec_man_com_parcial$p <- frec_man_com_parcial$Freq*100/sum(frec_man_com_parcial$Freq)/100
  frec_man_com_parcial_total <- rbind(frec_man_com_parcial_total,frec_man_com_parcial)
}
```



### 1.5 Observemos los primeros 100 registros

```{r}
r3_100 <- frec_man_com_parcial_total[c(1:100),]

kbl(r3_100) %>%
  kable_styling(bootstrap_options = c("striped", "hover")) %>%
  kable_paper() %>%
  scroll_box(width = "100%", height = "300px")
```



### 1.6 Verificación del cálculo correcto de proporciones

Verifiquemos que la suma de las proporciones sea 1 para la comuna 1107:

```{r}
r3_100_f <- filter(frec_man_com_parcial_total, frec_man_com_parcial_total$unlist.d. == 1107)
```


```{r}
sum(r3_100_f$p)
```

```{r}
nrow(frec_man_com_parcial_total)
```

### 1.7 Agregamos un cero a los códigos comunales de cuatro digitos

```{r}
codigos <- frec_man_com_parcial_total$unlist.d.
rango <- seq(1:nrow(frec_man_com_parcial_total))
cadena <- paste("0",codigos[rango], sep = "")
cadena <- substr(cadena,(nchar(cadena)[rango])-(4),6)
codigos <- as.data.frame(codigos)
cadena <- as.data.frame(cadena)
comuna_corr <- cbind(frec_man_com_parcial_total,cadena)
comuna_corr <- comuna_corr[,-c(2,3),drop=FALSE] 
names(comuna_corr)[5] <- "código" 

r3_100 <- comuna_corr[c(1:100),]
kbl(r3_100) %>%
  kable_styling(bootstrap_options = c("striped", "hover")) %>%
  kable_paper() %>%
  scroll_box(width = "100%", height = "300px")
```

<br>

## 2 Variable CASEN

### 2.1 Tabla de ingresos expandidos

Hemos calculado ya éste valor en el resultado del punto 1.1 de [(aquí)](https://rpubs.com/dataintelligence/corr_casen_censo_002)

```{r}
h_y_m_2017_censo <- readRDS("ingresos_expandidos_17.rds")

tablamadre <- head(h_y_m_2017_censo,50)
kbl(tablamadre) %>%
  kable_styling(bootstrap_options = c("striped", "hover")) %>%
  kable_paper() %>%
  scroll_box(width = "100%", height = "300px")
```

## 3 Unión

Hacemos la unión por el campo código de la tabla precedente con la de proporciones de la variable Censal por zona para unirlas con los ingresos expandidos. Obtenemos así información a nivel zonal.

```{r}
comunas_con_ing_exp = merge( x = comuna_corr, y = h_y_m_2017_censo, by = "código", all.x = TRUE)

r3_100 <- comunas_con_ing_exp[c(1:100),]

kbl(r3_100) %>%
  kable_styling(bootstrap_options = c("striped", "hover")) %>%
  kable_paper() %>%
  scroll_box(width = "100%", height = "300px")
```


<br>
<hr style="height:1px;border-width:1;color:Red;background-color:Red">
<br>

## 4 Pasos según Notion

### 4.1 Del censo obtener la cantidad de población a nivel de zona y estimar la proporción (p_poblacional).

Ya hemos construído una tabla en la que tenemos la proporción de población por zona en cada comuna [(ver aquí)](https://rpubs.com/dataintelligence/tabla_de_proporciones).

```{r}
prop_pob <- readRDS("tabla_de_prop_pob.rds")
names(prop_pob)[1] <- "zona"
names(prop_pob)[3] <- "p_poblacional" 
nrow(prop_pob)
```


<br>
Veamos los 100 primeros registros.

```{r}
r3_100 <- prop_pob[c(1:100),]
kbl(r3_100) %>%
  kable_styling(bootstrap_options = c("striped", "hover")) %>%
  kable_paper() %>%
  scroll_box(width = "100%", height = "300px")
```
<br>

### 4.2 Obtener el ingreso medio.

Éste valor es el campo promedio_i de la tabla calculada en el punto "3 Unión" de la sección anterior.




```{r}
r3_100 <- comunas_con_ing_exp[c(1:100),]
kbl(r3_100) %>%
  kable_styling(bootstrap_options = c("striped", "hover")) %>%
  kable_paper() %>%
  scroll_box(width = "100%", height = "300px")
```


```{r}
nrow(comunas_con_ing_exp)
```



<br>

### 4.3 Multiplicar el ingreso medio x población total x la proporción de la población de la zona. 

Para ello integremos a la tabla precedente la proporción poblacional:

```{r}
h_y_m_comuna_corr_01 = merge( x = comunas_con_ing_exp, y = prop_pob, by = "zona", all.x = TRUE)
# nrow(h_y_m_comuna_corr_01)

tablamadre <- head(h_y_m_comuna_corr_01,100)
kbl(tablamadre) %>%
  kable_styling(bootstrap_options = c("striped", "hover")) %>%
  kable_paper() %>%
  scroll_box(width = "100%", height = "300px")
```

<br>

$$ multi\_pob = promedio\_i \cdot personas \cdot p\_poblacional$$
<br>

Hacemos la multiplicación que queda almacenada en la variable **multi_pob**:


```{r}
h_y_m_comuna_corr_01$multi_pob <- h_y_m_comuna_corr_01$promedio_i * h_y_m_comuna_corr_01$personas * h_y_m_comuna_corr_01$p_poblacional
```

```{r}
tablamadre <- head(h_y_m_comuna_corr_01,100)
kbl(tablamadre) %>%
  kable_styling(bootstrap_options = c("striped", "hover")) %>%
  kable_paper() %>%
  scroll_box(width = "100%", height = "300px")
```

<br>

<span style="color:red">**multi_pob**</span> es la expansión propiamente tal. Llevamos los ingresos promedios comunales a nivel zonal mediante su multiplicación con alguna medida de la población por zona, en éste caso: $personas \cdot p\_poblacional$

<span style="color:red">No hubiese sido suficiente con multiplicar simplemente con **p_poblacional**?</span>

### 4.4 Obtener la frecuencia de los valores de la variable a nivel de zona (X).

Éste dato lo tenemos en la columna Freq.x


<br>

### 4.5 Obtener la proporción de la variable respecto a la población total comunal (p_variable).

<span style="color:red"> Dividimos la frecuencia de la variable entre la población total a nivel comunal. El resultado queda en la variable **p_variable** </span> 

$$ p\_variable = \frac{Freq.x}{personas}$$


<span style="color:red">**p_variable**</span> es la tasa de frecuencias de la variable CENSO en relación a la población de la comuna respectiva.


```{r}
h_y_m_comuna_corr_01$p_variable <- h_y_m_comuna_corr_01$Freq.x  / h_y_m_comuna_corr_01$personas
saveRDS(h_y_m_comuna_corr_01, "tabla_001.rds")
```

```{r}
tablamadre <- head(h_y_m_comuna_corr_01,100)
kbl(tablamadre) %>%
  kable_styling(bootstrap_options = c("striped", "hover")) %>%
  kable_paper() %>%
  scroll_box(width = "100%", height = "300px")
```

<br>
<hr style="height:1px;border-width:1;color:Red;background-color:Red">

## 5 Coeficientes de la regresión lineal de multi_pob sobre Freq.x

Vamos a aplicar un análisis de regresión de multi_pob sobre frecuencias.

### 5.1 Diagrama de dispersión

Desplegamos una curva suavizada por loess en el diagrama de dispersión. 

```{r}
scatter.smooth(x=h_y_m_comuna_corr_01$Freq.x, y=h_y_m_comuna_corr_01$multi_pob, lpars = list(col = "red", lwd = 2, lty = 1), main="p_variable ~ frecuencia")
```
<br>
 
### 5.2 Modelo lineal

```{r}
linearMod <- lm( multi_pob~Freq.x , data=h_y_m_comuna_corr_01) 
summary(linearMod)
```

### 5.3 Gráfica de la recta de regresión lineal

```{r, warning = FALSE}
ggplot(h_y_m_comuna_corr_01, aes(x = Freq.x , y = multi_pob)) + 
  geom_point() +
  stat_smooth(method = "lm", col = "red")
```

<br>

### 5.4 Análisis de los residuos

```{r}
par(mfrow = c (2,2))
plot(linearMod)
```
<br>

Al observar el gráfico de residuos versus los valores ajustados del modelo sospechamos que con un modelo alternativo al lineal podemos obtener un coeficiente de determinación más alto.

### 5.5 Modelos alternativos 


#### 5.5.1 Función cuadrática

```{r}
linearMod <- lm( multi_pob~Freq.x^2 , data=h_y_m_comuna_corr_01)  
summary(linearMod)
```


#### 5.5.2 Función logarítmica

```{r}
linearMod <- lm( multi_pob~log(Freq.x) , data=h_y_m_comuna_corr_01)
summary(linearMod) 
```


#### 5.5.3 Función cúbica

```{r}
linearMod <- lm( multi_pob~Freq.x^3 , data=h_y_m_comuna_corr_01)  
summary(linearMod)
```

<br>

Efectivamente el modelo logarítmico nos ofrece un $R^2$ de 0.6816, con ambos coeficientes estadísticamente significativos. Vamos a graficar su dispersión y analizar sus residuos.

### 5.6 El modelo log 

#### 5.6.1 Dispersión del modelo log


```{r}
scatter.smooth(x=log(h_y_m_comuna_corr_01$Freq.x), y=h_y_m_comuna_corr_01$multi_pob, lpars = list(col = "red", lwd = 2, lty = 1), main="p_variable ~ frecuencia")
```
<br>

#### 5.6.2 Análisis de los residuos del modelo log

```{r}
par(mfrow = c (2,2))
plot(linearMod)
```


### 5.7 Tratamiento de NAs y outliers 

<br>

#### 5.7.1 Existencia y tratamiento de NAs

Descubramos si los campos multi_pob y Freq.x poseen valores NA:

```{r}
any(is.na(h_y_m_comuna_corr_01$multi_pob))
```

```{r}
any(is.na(h_y_m_comuna_corr_01$Freq.x))
```


Reemplazaremos los valores NAs de multi_pob con sus promedios, generando una nueva columna llamada **multi_pob_mean**:

```{r}
h_y_m_comuna_corr_01$multi_pob_mean <- ifelse(is.na(h_y_m_comuna_corr_01$multi_pob),
                                   mean(h_y_m_comuna_corr_01$multi_pob, na.rm = TRUE),
                                   h_y_m_comuna_corr_01$multi_pob                 
                                   )
```

Verificamos de que ya no existen NAs en multi_pob_mean:

```{r}
any(is.na(h_y_m_comuna_corr_01$multi_pob_mean))
```

<br>

#### 5.7.2 Outliers

```{r}
par(mfrow = c(1,2))
boxplot(h_y_m_comuna_corr_01$multi_pob_mean,  col="#FF6B00" , xlab="bottom & left box",
        main = "multi_pob_mean",
        boxwex = 0.9)
boxplot(h_y_m_comuna_corr_01$Freq.x , col="#2398AB" , xlab="bottom & left box",
        main = "Freq.x",
        boxwex = 0.9)
```

#### Eliminación de outliers de **multi_pob_mean**:

```{r}
Q1 <- quantile(h_y_m_comuna_corr_01$multi_pob_mean, .25)
Q3 <- quantile(h_y_m_comuna_corr_01$multi_pob_mean, .75)
IQR <- IQR(h_y_m_comuna_corr_01$multi_pob_mean)
no_outliers <- subset(h_y_m_comuna_corr_01, h_y_m_comuna_corr_01$multi_pob_mean> (Q1 - 1.5*IQR) & h_y_m_comuna_corr_01$multi_pob_mean< (Q3 + 1.5*IQR))
```


```{r}
par(mfrow = c(1,2))
boxplot(no_outliers$multi_pob_mean,  col="#FF6B00" , xlab="bottom & left box",
        main = "multi_pob_mean",
        boxwex = 0.9)
boxplot(no_outliers$Freq.x , col="#2398AB" , xlab="bottom & left box",
        main = "Freq.x",
        boxwex = 0.9)
```
#### Eliminación de outliers de **Freq.x**:

```{r}
Q1 <- quantile(no_outliers$Freq.x, .25)
Q3 <- quantile(no_outliers$Freq.x, .75)
IQR <- IQR(no_outliers$Freq.x)
no_outliers_2 <- subset(no_outliers, no_outliers$Freq.x> (Q1 - 1.5*IQR) & no_outliers$Freq.x< (Q3 + 1.5*IQR))
```


```{r}
par(mfrow = c(1,2))
boxplot(no_outliers_2$multi_pob_mean,  col="#FF6B00" , xlab="bottom & left box",
        main = "multi_pob_mean",
        boxwex = 0.9)
boxplot(no_outliers_2$Freq.x , col="#2398AB" , xlab="bottom & left box",
        main = "Freq.x",
        boxwex = 0.9)
```

Ejecutemos nuevamente nuestro procedimiento:

```{r}
scatter.smooth(x=no_outliers_2$Freq.x, y=no_outliers_2$multi_pob_mean, lpars = list(col = "red", lwd = 2, lty = 1), main="p_variable ~ frecuencia")
```

```{r}
linearMod <- lm( multi_pob_mean~log(Freq.x) , data=no_outliers_2)
summary(linearMod) 
```

**Concluímos que remover los outliers no tiene un impacto significativo en el modelo.** 

### 5.8 Aplicación la regresión a los valores de la variable a nivel de zona

Obtuvimos que nuestro mejor modelo fué el logaritmico:

```{r}
linearMod <- lm( multi_pob~log(Freq.x) , data=h_y_m_comuna_corr_01)
summary(linearMod)
```

por lo que nuestra ecuación de regresión será:

$$multi\_pob = -228361031 + 226402869 \cdot \ln (Freq.x)$$

<br>

Esta nueva variable se llamará: est_ing

```{r}
h_y_m_comuna_corr_01$est_ing <- -228361031 + 226402869*  log(h_y_m_comuna_corr_01$Freq.x)
r3_100 <- h_y_m_comuna_corr_01[c(1:100),]
kbl(r3_100) %>%
  kable_styling(bootstrap_options = c("striped", "hover")) %>%
  kable_paper() %>%
  scroll_box(width = "100%", height = "300px")

```
<br>

### 5.9 División del valor estimado entre la población total de la zona para obtener el ingreso medio por zona

$$ Ingreso Medio/zona = est\_ing / (personas * p\_poblacional) $$

```{r}
h_y_m_comuna_corr_01$ing_medio_zona <- h_y_m_comuna_corr_01$est_ing  /( h_y_m_comuna_corr_01$personas  * h_y_m_comuna_corr_01$p_poblacional)

r3_100 <- h_y_m_comuna_corr_01[c(1:100),]
kbl(r3_100) %>%
  kable_styling(bootstrap_options = c("striped", "hover")) %>%
  kable_paper() %>%
  scroll_box(width = "100%", height = "300px")

```


<hr style="height:1px;border-width:1;color:Red;background-color:Red">


## 6  Coeficientes de la regresión lineal de multi_pob sobre p_variable

Donde:

$$ Y(dependiente) = ingreso\_expandido\_por\_zona (multi\_pob)$$

$$ X(independiente) = porcentaje\_de\_poblacion\_respecto\_a\_la\_zona (p\_variable)  $$
<br>

### 6.1 Diagrama de dispersión

```{r}
scatter.smooth(x=h_y_m_comuna_corr_01$p_variable, y=h_y_m_comuna_corr_01$multi_pob, main="p_variable ~ multi_pob") 
```

### 6.2 Observación de outliers mediante diagrama de caja y bigotes.

Cualquier punto que se encuentre fuera del rango  +/- 1.5 * IQR se considera un valor atípico donde, IQR (rango intercuartílico) se calcula como la distancia entre los valores del percentil 25 y el percentil 75 para esa variable.

```{r}
par(mfrow=c(1, 2))  # divide graph area in 2 columns
boxplot(h_y_m_comuna_corr_01$p_variable, main="p_variable", sub=paste("Outlier rows: ", boxplot.stats(h_y_m_comuna_corr_01$p_variable)$out))  # box plot for 'speed'
boxplot(h_y_m_comuna_corr_01$multi_pob, main="multi_pob", sub=paste("Outlier rows: ", boxplot.stats(h_y_m_comuna_corr_01$multi_pob)$out)) 
```


### 6.3  Modelo lineal


```{r}
linearMod <- lm( multi_pob~p_variable , data=h_y_m_comuna_corr_01)  
```

```{r}
summary(linearMod) 
```

<br>

$$ Y = 3.179e08 + 8.328e10 \cdot X  $$
<br>

### 6.4 Aplicación la regresión a los valores de la variable a nivel de zona

<br>
$$ Y = 3.179e08 + 8.328e10 \cdot p\_variable  $$
Esta nueva variable se llamará: est_ing




```{r}
h_y_m_comuna_corr_01$est_ing <- 3.179e+08 + 8.328e+10* h_y_m_comuna_corr_01$p_variable
```

```{r}
r3_100 <- h_y_m_comuna_corr_01[c(1:100),]
kbl(r3_100) %>%
  kable_styling(bootstrap_options = c("striped", "hover")) %>%
  kable_paper() %>%
  scroll_box(width = "100%", height = "300px")
```


<br>



### 6.5 División del valor estimado entre la población total de la zona para obtener el ingreso medio por zona
<br>
$$ Ingreso Medio/zona = est\_ing / (personas * p\_poblacional) $$
<br>

La nueva variable se llamará: ing_medio_zona

<br>

```{r}
h_y_m_comuna_corr_01$ing_medio_zona <- h_y_m_comuna_corr_01$est_ing  /( h_y_m_comuna_corr_01$personas  * h_y_m_comuna_corr_01$p_poblacional)
```


```{r}

r3_100 <- h_y_m_comuna_corr_01[c(1:100),]
kbl(r3_100) %>%
  kable_styling(bootstrap_options = c("striped", "hover")) %>%
  kable_paper() %>%
  scroll_box(width = "100%", height = "300px")

```

<br>

<hr style="height:1px;border-width:1;color:Red;background-color:Red">

## 7 Referencias

https://rpubs.com/osoramirez/316691

https://dataintelligencechile.shinyapps.io/casenfinal

Manual_de_usuario_Censo_2017_16R.pdf\

http://www.censo2017.cl/microdatos/

Censo de Población y Vivienda\

https://www.ine.cl/estadisticas/sociales/censos-de-poblacion-y-vivienda/poblacion-y-vivienda


http://r-statistics.co/Linear-Regression.html

