---
title: Expansión de la CASEN sobre el CENSO (Región 02)
author:
- name: VE-CC-AJ
  affiliation: DataIntelligence
subtitle: | 
  De ingresos sobre una categoría de respuesta 

date: "Miércoles 23-06-2021"

abstract: |
  Expandiremos los ingresos promedios comunales obtenidos de la CASEN sobre la categoría de respuesta: "tejas o tejuelas de arcilla, metálicas, de cemento, de madera, asfálticas o plásticas" del campo P03B del CENSO de viviendas, que fue la categoría de respuesta que más alto correlaciona con los ingresos expandidos (obtenidos de la multiplicación del ingreso promedio y los habitantes), ambos a nivel comunal.
  
  Haremos el análisis sobre la región 01.
  
  Ensayaremos diferentes modelos dentro del análisis de regresión cuya variable independiente será: "frecuencia de población que posee la variable Censal respecto a la zona" y la dependiente: "ingreso expandido por zona"
  
  Lo anterior para elegir el que posea el mayor coeficiente de determinación y así contruir una tabla de valores predichos.
  


    
header-includes:
   - \usepackage[]{babel}

output:
  html_document:
    toc: true
    toc_float: true
    theme: flatly
---

```{r, include=FALSE}
knitr::opts_chunk$set(echo = TRUE)
library(ggplot2)
#library(ggpubr)
library(markdown)
library(shiny)
library(shinythemes)
library(tidyverse)
library(magrittr)
library(lubridate)
#library(plotly)
library(kableExtra)
library(knitr)
library("readxl")
library(writexl)
#library(RPostgreSQL)
#library(devtools)
library(remotes)
library(DBI)
library(tidyverse)
library(kableExtra)
#library(reldist)
library("readxl")
library("writexl")
library(kableExtra)
library(PerformanceAnalytics)
library("rio")
library(ggplot2)
```

El problema de los códigos variables de la Casen entre el 2006 y el 2017.

Análisis para el año 2006 (Casen 2006)

1 Tenemos un diccionario que les asigna códigos comunales a las comunas del 2006, 2009 y 2011 de acuerdo a los Códigos Únicos Territoriales definidos en el Decreto Exento N° 1.115, del Ministerio del Interior y Seguridad Pública, con Fecha edición: Miércoles, Julio 22, 2020. Los códigos entre los años 2013, 2015 y 2017 son constantes.

2 Identificamos las comunas que existen en el 2017 pero que **no** en el 2006.

3 Una vez corregido el código (actualizado al 2017), actualizamos las regiones a las que pertenece cada comuna, asignándoles las que les corresponderían al 2017.

```{r}
casen_2006 <- readRDS("casen_2006_c.rds")
head(casen_2006)
```

```{r}
unique(casen_2006$R)
```












