---
title: Tabla de proporciones
author:
- name: VE-CC-AJ
  affiliation: DataIntelligence
subtitle: | 

date: "Miércoles 16-06-2021"

abstract: |
  Construímos una tabla de proporciones de zonas en relación a las comunas e integramos categorías censales (sexo) al ingreso promedio comunal. Concluímos que no podemos expandir el promedio del ingreso a nivel comunal por categorías de población. En el siguiente Rpubs trabajaremos con categorías relacionadas a la calidad de la vivienda.
    
header-includes:
   - \usepackage[]{babel}

output:
  html_document:
    toc: true
    toc_float: true
    theme: flatly
---

```{r, include=FALSE}
knitr::opts_chunk$set(echo = TRUE)
library(ggplot2)
#library(ggpubr)
library(markdown)
library(shiny)
library(shinythemes)
library(tidyverse)
library(magrittr)
library(lubridate)
#library(plotly)
library(kableExtra)
library(knitr)
library("readxl")
library(writexl)
#library(RPostgreSQL)
#library(devtools)
library(remotes)
library(DBI)
library(tidyverse)
library(kableExtra)
#library(reldist)
library("readxl")
library("writexl")
library(kableExtra)
library(PerformanceAnalytics)
library("rio")
```

## 1 Tabla de proporciones 

Leemos la tabla Casen 2017 de personas que ya tiene integrada la clave:

```{r}
tabla_con_clave <- readRDS("censo_personas_con_clave_17.rds")
```

```{r}
x <- tabla_con_clave
r3_100 <- x[c(1:100),]

kbl(r3_100) %>%
  kable_styling(bootstrap_options = c("striped", "hover")) %>%
  kable_paper() %>%
  scroll_box(width = "100%", height = "300px")
```
<br>
Obtenemos las frecuencias de personas por manzana, por comuna:

```{r}
r3 <-table(x$COMUNA, as.numeric(x$clave))
r3 <- as.data.frame(r3)

r3 <- r3[!(r3$Freq == 0),]
r3_100 <- r3[c(1:100),]

kbl(r3_100) %>%
  kable_styling(bootstrap_options = c("striped", "hover")) %>%
  kable_paper() %>%
  scroll_box(width = "100%", height = "300px")
```


```{r}
saveRDS(r3, "frec_man_com.rds")
frec_man_com <- readRDS("frec_man_com.rds")
```
<br>
Calculamos una columna de proporciones para la comuna 1107:

```{r}
frec_man_com_1107 <- filter(frec_man_com, frec_man_com$Var1 == 1107)
frec_man_com_1107$p <- frec_man_com_1107$Freq*100/sum(frec_man_com_1107$Freq)
```

```{r}
kbl(frec_man_com_1107) %>%
  kable_styling(bootstrap_options = c("striped", "hover")) %>%
  kable_paper() %>%
  scroll_box(width = "100%", height = "300px")
```
<br>
Calculamos las proporciones ahora para todas las comunas:

```{r}
codigos_com <- unique(frec_man_com$Var1)
frec_man_com_parcial_total <- data.frame()

for(i in codigos_com){
  # debemos dividir por 100 para obtener las proporciones y no los porcentajes:
  frec_man_com_parcial <- filter(frec_man_com, frec_man_com$Var1 == i)
  frec_man_com_parcial$p <- frec_man_com_parcial$Freq*100/sum(frec_man_com_parcial$Freq)/100
  frec_man_com_parcial_total <- rbind(frec_man_com_parcial_total,frec_man_com_parcial)
}
```
<br>
Observemos los primeros 100 registros:

```{r}
r3_100 <- frec_man_com_parcial_total[c(1:100),]

kbl(r3_100) %>%
  kable_styling(bootstrap_options = c("striped", "hover")) %>%
  kable_paper() %>%
  scroll_box(width = "100%", height = "300px")
```
<br>
Verifiquemos filtrando para la comuna 1107:

```{r}
frec_man_com_parcial_total_1107 <- filter(frec_man_com_parcial_total,frec_man_com_parcial_total$Var1 == 1107)
kbl(frec_man_com_parcial_total_1107) %>%
  kable_styling(bootstrap_options = c("striped", "hover")) %>%
  kable_paper() %>%
  scroll_box(width = "100%", height = "300px")
```
<br>

Hay que agregar un cero a los códigos de 4 dígitos:

```{r}
# recogemos el campo Comuna:
codigos <- frec_man_com_parcial_total$Var1
# construimos una secuencia llamada rango del 1 al total de filas del dataset:
rango <- seq(1:nrow(frec_man_com_parcial_total))
# Creamos un string que agrega un cero a todos los registros:
cadena <- paste("0",codigos[rango], sep = "")

# El string cadena tiene o 5 o 6 digitos, los cuales siempre deben ser siempre 5 agregandole un cero al inicio de los que tienen 4.
# Para ello extraemos un substring de la cadena sobre todas las filas (rangos) comenzando desde el primero o el segundo y llegando siempre al 6.

cadena <- substr(cadena,(nchar(cadena)[rango])-(4),6)
codigos <- as.data.frame(codigos)
cadena <- as.data.frame(cadena)
comuna_corr <- cbind(frec_man_com_parcial_total,cadena)

```
<br>
Eliminamos columnas y renombramos:

```{r}
comuna_corr <- comuna_corr[,-c(1),drop=FALSE] 
names(comuna_corr)[4] <- "código" 
# comuna_corr
```

<br>
Veamos los 100 primeros registros:

```{r}
r3_100 <- comuna_corr[c(1:100),]

kbl(r3_100) %>%
  kable_styling(bootstrap_options = c("striped", "hover")) %>%
  kable_paper() %>%
  scroll_box(width = "100%", height = "300px")
```


```{r}
saveRDS(comuna_corr, "tabla_de_prop_pob.rds")
```




<br>
<br>
<hr style="height:1px;border-width:1;color:Gray;background-color:Gray">

## 2 Expansión al nivel zonal 

Leamos nuestra tabla que contiene integrados los ingresos expandidos y las frecuencias de hombres y mujeres por comuna:

```{r}
h_y_m_2017_censo <- readRDS("h_y_m_2017_censo.rds")
r3_100 <- h_y_m_2017_censo[c(1:100),]
kbl(r3_100) %>%
  kable_styling(bootstrap_options = c("striped", "hover")) %>%
  kable_paper() %>%
  scroll_box(width = "100%", height = "300px")
```
<br>
Hacemos la unión por el campo código con la tabla precedente de cantidad de personas por zona:

```{r}
h_y_m_comuna_corr = merge( x = comuna_corr, y = h_y_m_2017_censo, by = "código", all.x = TRUE)
# Renombremos columnas y quitamos las irrelevantes:
names(h_y_m_comuna_corr)[2] <- "zona"
names(h_y_m_comuna_corr)[3] <- "hbtes_por_zona"
names(h_y_m_comuna_corr)[6] <- "anio"
h_y_m_comuna_corr_f <- h_y_m_comuna_corr[,-c(6,11),drop=FALSE]
```

<br>

```{r}
r3_100 <- h_y_m_comuna_corr_f[c(1:100),]
kbl(r3_100) %>%
  kable_styling(bootstrap_options = c("striped", "hover")) %>%
  kable_paper() %>%
  scroll_box(width = "100%", height = "300px")
```

<br>




## 3 Ingresos expandidos por zona y el promedio de los ingresos por zona:

Determinamos los ingresos expandidos por zona y el promedio de los ingresos por zona de acuerdo a las siguientes ecuaciones:

$$ i\_e\_por\_zona = i\_e * p  $$

$$ i\_promedio\_por\_zona = \dfrac{i\_e\_por\_zona}  {hbtes\_por\_zona}  $$

<br>


```{r}
h_y_m_comuna_corr_f$i_e_por_zona <- h_y_m_comuna_corr_f$Ingresos_expandidos*h_y_m_comuna_corr_f$p

h_y_m_comuna_corr_f$i_por_zona_prom <- h_y_m_comuna_corr_f$i_e_por_zona/h_y_m_comuna_corr_f$hbtes_por_zona
```



```{r}
head(h_y_m_comuna_corr_f,5)
```


Queremos obtener el ingreso promedio de los hombres por zona.

Entonces debemos calcular la p pero de los hombres y dividir por los hbtes_por_zona hombres:


Cálculo de p de hombres y mujeres:

```{r}
h_y_m_comuna_corr_f$p_h <- h_y_m_comuna_corr_f$Hombres *  h_y_m_comuna_corr_f$p/(h_y_m_comuna_corr_f$Hombres  + h_y_m_comuna_corr_f$Mujeres)

h_y_m_comuna_corr_f$p_m <- h_y_m_comuna_corr_f$p - h_y_m_comuna_corr_f$p_h
```

```{r}
head(h_y_m_comuna_corr_f,5)
```

Calculo de hbtes_por_zona hombres y mujeres:

```{r, warning = FALSE}
h_y_m_comuna_corr_f$hbtes_por_zona_h <- h_y_m_comuna_corr_f$Hombres*h_y_m_comuna_corr_f$hbtes_por_zona/(h_y_m_comuna_corr_f$Hombres+h_y_m_comuna_corr_f$Mujeres)

h_y_m_comuna_corr_f$hbtes_por_zona_m <- h_y_m_comuna_corr_f$Mujeres*h_y_m_comuna_corr_f$hbtes_por_zona/(h_y_m_comuna_corr_f$Hombres+h_y_m_comuna_corr_f$Mujeres)
```


```{r}
head(h_y_m_comuna_corr_f,5)
```

<br>
Cálculo del ingreso promedio de los hombres a nivel zonal:


```{r}
# multiplicamos los ingresos expandidos por la proporcion de hombres a nivel zonal:
h_y_m_comuna_corr_f$i_e_por_zona_h <- h_y_m_comuna_corr_f$Ingresos_expandidos*h_y_m_comuna_corr_f$p_h
# multiplicamos los ingresos expandidos por la proporcion de mujeres a nivel zonal:
h_y_m_comuna_corr_f$i_e_por_zona_m <- h_y_m_comuna_corr_f$Ingresos_expandidos*h_y_m_comuna_corr_f$p_m
# La multiplicacion de los ingresos expandidos por la proporcion de hombres a nivel zonal lo dividimos por la cantidad de hombres a nivel zonal:
h_y_m_comuna_corr_f$i_por_zona_prom_h <- h_y_m_comuna_corr_f$i_e_por_zona_h/h_y_m_comuna_corr_f$hbtes_por_zona_h
```


```{r}
r3_100 <- h_y_m_comuna_corr_f[c(1:100),]
kbl(r3_100) %>%
  kable_styling(bootstrap_options = c("striped", "hover")) %>%
  kable_paper() %>%
  scroll_box(width = "100%", height = "300px")
```



## 4 Conclusiones

El ingreso promedio por zona de los hombres (i_por_zona_prom_h) resulta ser el mismo siempre, por lo que no podemos expandir el promedio del ingreso a nivel comunal por categorías de población, en éste caso, sexo.



















<!-- Calculamos una nueva columna, que multiplica la frecuencia de hombres por comuna, la proporción a nivel de zona y los ingresos expandidos a nivel de comuna y divide por la cantidad de personas que viven en la comuna. -->

<!-- ```{r} -->
<!-- h_y_m_comuna_corr$multi <- h_y_m_comuna_corr$Hombres*h_y_m_comuna_corr$p*h_y_m_comuna_corr$Ingresos_expandidos/h_y_m_comuna_corr$personas -->
<!-- ``` -->

<!-- ```{r} -->
<!-- r3_100 <- h_y_m_comuna_corr[c(1:100),] -->

<!-- kbl(r3_100) %>% -->
<!--   kable_styling(bootstrap_options = c("striped", "hover")) %>% -->
<!--   kable_paper() %>% -->
<!--   scroll_box(width = "100%", height = "300px") -->
<!-- ``` -->

<!-- ## 3 Cálculo del promedio de la columna multi -->

<!-- Vamos a calcular el promedio de nuestro campo calculado multi, pues debe dar un valor aproximado al ingreso promedio comunal. -->

<!-- ```{r} -->

<!-- head(h_y_m_comuna_corr,5) -->
<!-- ``` -->

<!-- Calculamos el promedio de multi para la comuna 01101: -->

<!-- ```{r} -->
<!-- h_y_m_comuna_corr_01101 <- filter(h_y_m_comuna_corr, h_y_m_comuna_corr$código == "01101") -->
<!-- head(h_y_m_comuna_corr_01101,5) -->
<!-- ``` -->

<!-- ```{r} -->
<!-- library(dplyr) -->
<!-- h_y_m_comuna_corr_01101 %>% -->
<!--   group_by(código) %>% -->
<!--   summarise_at(vars(multi), list(name = mean)) -->
<!-- ``` -->

<!-- <br> -->
<!-- Obtengamos el promedio para todas las comunas: -->

<!-- ```{r} -->
<!-- codigos_com_2 <- unique(h_y_m_comuna_corr$código) -->
<!-- frec_man_com_parcial_total_2 <- data.frame() -->
<!-- ``` -->

<!-- ```{r} -->
<!-- n <-  h_y_m_comuna_corr %>% group_by(código) %>% summarise_at(vars(multi), list(name = mean)) -->
<!-- names(n)[2] <- "Ingreso_promedio" -->
<!-- kbl(n) %>% -->
<!--   kable_styling(bootstrap_options = c("striped", "hover")) %>% -->
<!--   kable_paper() %>% -->
<!--   scroll_box(width = "70%", height = "300px") -->
<!-- ``` -->

<br>









## 5 Referencias

https://rpubs.com/osoramirez/316691

https://dataintelligencechile.shinyapps.io/casenfinal

Manual_de_usuario_Censo_2017_16R.pdf\

http://www.censo2017.cl/microdatos/

Censo de Población y Vivienda\

https://www.ine.cl/estadisticas/sociales/censos-de-poblacion-y-vivienda/poblacion-y-vivienda




