---
title:  Expansión de la CASEN sobre el CENSO de PERSONAS (Nivel nacional urbano para el 2017)
author:
- name: VE-CC-AJ
  affiliation: DataIntelligence
subtitle: | 
    <div style='line-height : 25px'><span style='font-size: 25px'>Y regresión lineal de ingresos medios por zona sobre frecuencias de respuesta a la pregunta: P17 ¿Trabajó por un pago o especie?, cuya correlación (0.8717) resultó ser la más alta con los ingresos expandidos.</style>


header-includes:
   - \usepackage[]{babel}

output:
  rmdformats::html_clean:
    highlight: kate
    toc: true
    use_bookdown: true    
---

date: `r format(Sys.time(), "%d-%m-%Y")`

<style type="text/css">
.main-container {
  max-width: 1600px;
  margin-left: 100px;
  margin-right: auto;
}
</style>


```{r, include=FALSE}
knitr::opts_chunk$set(echo = TRUE)
library(ggplot2)
#library(ggpubr)
library(markdown)
library(shiny)
library(shinythemes)
library(tidyverse)
library(magrittr)
library(lubridate)
#library(plotly)
library(kableExtra)
library(knitr)
library("readxl")
library(writexl)
#library(RPostgreSQL)
#library(devtools)
library(remotes)
library(DBI)
library(tidyverse)
library(kableExtra)
#library(reldist)
library("readxl")
library("writexl")
library(kableExtra)
library(PerformanceAnalytics)
library("rio")
library("dplyr")
library(plotly)
library(normtest) 
library(nortest)
library(moments)
library(foreign)
```

# Resumen 

  Iniciaremos expandiendo los ingresos promedios (multiplicación del ingreso promedio mensual comunal y los habitantes de la misma comuna) obtenidos de la CASEN 2017 sobre la categoría de respuesta: "Trabajó por un pago o especie" del campo P17 del CENSO de personas del 2017, que fue la categoría de respuesta que más alto correlacionó con los ingresos expandidos, ambos a nivel comunal y ambos a nivel URBANO.
  
  Seguiremos con un análisis sobre todas las zonas Chile comenzando en éste artículo a nivel urbano. En un segundo artículo haremos la publicación a nivel rural.
  
Como una tercera parte, y ya construída nuestra tabla de trabajo, haremos el análisis por región. Ensayaremos diferentes modelos dentro del análisis de regresión cuya variable independiente será: "frecuencia de población que posee la variable Censal respecto a la zona" y la dependiente: "ingreso expandido por zona por proporción de población zonal respecto al total comunal (**multipob**)". Lo anterior para elegir el que posea el mayor coeficiente de determinación y así construir una tabla de valores predichos (estimación del ingreso e ingreso estimado por zona).


<br>

##  Variable CENSO

Necesitamos calcular las frecuencias a nivel censal de las respuestas correspondientes a la categoría: "Trabajó por un pago o especie" del campo **P17** del Censo de personas. Recordemos que ésta fué la más alta correlación en relación a los ingresos expandidos [(ver aquí)](https://rpubs.com/dataintelligence/corr_ce_ca_compendio_II).


### Lectura de la tabla censal de personas

Leemos la tabla Censo 2017 de personas que ya tiene integrada la clave zonal:

```{r}
tabla_con_clave <- 
readRDS("../../../ds_correlaciones_censo_casen/corre_censo_casen_2017/censos_con_clave/censo_personas_con_clave_17")

abc <- head(tabla_con_clave,50)
kbl(abc) %>%
  kable_styling(bootstrap_options = c("striped", "hover")) %>%
  kable_paper() %>%
  scroll_box(width = "100%", height = "300px")
```
<br>
Cuantas personas hay en Chile?

```{r}
length(tabla_con_clave$clave)
```

Cuántas **zonas** hay en Chile?


```{r}
length(unique(tabla_con_clave$clave))
```

### Filtro a nivel urbano:

```{r}
tabla_con_clave_u <- filter(tabla_con_clave, tabla_con_clave$AREA ==1)
```

Cuantas personas hay en Chile urbanas?

```{r}
length(tabla_con_clave_u$clave)
```


Cuantas **zonas** hay en el nivel urbano?


```{r}
length(unique(tabla_con_clave_u$clave))
```


### Cálculo de respuestas censales

Obtenemos las respuestas a la pregunta P17 por zona eliminando los campos innecesarios. Despleguemos los primeros 1000 registros:

```{r}
tabla_con_clave_f <- tabla_con_clave_u[,-c(1,2,4:31,33:48),drop=F]
abc <- head(tabla_con_clave_f,1000)
kbl(abc) %>%
  kable_styling(bootstrap_options = c("striped", "hover")) %>%
  kable_paper() %>%
  scroll_box(width = "100%", height = "300px")
```
```{r}
nrow(tabla_con_clave_f)
```

Vemos que el número total de registros coincide con el total de personas urbanas.

Modifiquemos la tabla para poder trabajarla un poco mejor:

1. Agregamos un cero a los códigos comunales de cuatro dígitos.
2. Renombramos la columna clave por código.

```{r}
codigos <- tabla_con_clave_f$COMUNA
rango <- seq(1:nrow(tabla_con_clave_f))
cadena <- paste("0",codigos[rango], sep = "")
cadena <- substr(cadena,(nchar(cadena)[rango])-(4),6)
codigos <- as.data.frame(codigos)
cadena <- as.data.frame(cadena)
comuna_corr <- cbind(tabla_con_clave_f,cadena)
comuna_corr <- comuna_corr[,-c(1),drop=FALSE]
names(comuna_corr)[3] <- "código" 

abc <- head(comuna_corr,50)
kbl(abc) %>%
  kable_styling(bootstrap_options = c("striped", "hover")) %>%
  kable_paper() %>%
  scroll_box(width = "100%", height = "300px")
```

```{r}
tabla_con_clave_f <- comuna_corr
```


<br>
Obtenemos la cuenta de las respuestas 1:

```{r}
claves_con_1 <- filter(tabla_con_clave_f, tabla_con_clave_f$P17 == 1)
head(claves_con_1,10)
```











#### Tabla de contingencia:


```{r}
con4 <- xtabs(~P17+clave, data=claves_con_1)
con4 <- as.data.frame(con4)

abc <- head(con4,50)
kbl(abc) %>%
  kable_styling(bootstrap_options = c("striped", "hover")) %>%
  kable_paper() %>%
  scroll_box(width = "100%", height = "300px")
```



```{r}
nrow(con4)
```

<span style="color:red">No perdemos ni una zona a excepción de 4. Más adelante veremos porqué.</span>

A la tabla de frecuencias por zona le añadimos el campo comunal:

```{r}
trabajo_001 = merge( x = con4, y =claves_con_1, by = "clave", all.x = TRUE)
head(trabajo_001,10)
```

Eliminamos los registros repetidos y renombramos COMUNA como código:

```{r}
trabajo003 <- unique(trabajo_001)
trabajo003 <- trabajo003[,-c(2,4)]
# trabajo003$código <- as.numeric(trabajo003$código)
head(trabajo003,10)
```

```{r}
nrow(trabajo003)
```

Calculamos los ingresos expandidos a  nivel urbano:

```{r}
x <- import("../../../../archivos_grandes/Microdato_Censo2017-Personas.csv")
casen_2017 <- readRDS(file = "../../../../archivos_grandes/casen_2017_c.rds")

casen_2017_u <- filter(casen_2017, casen_2017$zona == "Urbano")
casen_2017_u <- casen_2017_u[!is.na(casen_2017_u$ytotcor),]
Q <- quantile(casen_2017_u$ytotcor, probs=c(.25, .75), na.rm = FALSE)
iqr <- IQR(casen_2017_u$ytotcor)
casen_2017_sin_o <- subset(casen_2017_u, casen_2017_u$ytotcor > 
                                 (Q[1] - 1.5*iqr) &
                                 casen_2017_u$ytotcor < (Q[2]+1.5*iqr))
casen_2017_sin_o <- data.frame(lapply(casen_2017_sin_o, as.character),
                               stringsAsFactors=FALSE)

b <-  as.numeric(casen_2017_sin_o$ytotcor)
a <- casen_2017_sin_o$comuna
promedios_grupales <-aggregate(b, by=list(a), FUN = mean , na.rm=TRUE )
names(promedios_grupales)[1] <- "comuna"
names(promedios_grupales)[2] <- "promedio_i"
promedios_grupales$año <- "2017"
codigos_comunales <- readRDS(file = "../../../../archivos_grandes/codigos_comunales_2011-2017.rds")
names(codigos_comunales)[1] <- "código"
names(codigos_comunales)[2] <- "comuna"
df_2017 = merge( promedios_grupales, codigos_comunales, 
                 by = "comuna", 
                 all.x = TRUE)

my_summary_data <- x %>%
    group_by(x$COMUNA) %>%
    summarise(Count = n()) 
names(my_summary_data)[1] <- "comuna"     
names(my_summary_data)[2] <- "personas"
# recogemos el campo Comuna:
codigos <- my_summary_data$comuna
# construimos una secuencia llamada rango del 1 al total de filas del 
# dataset:
rango <- seq(1:nrow(my_summary_data))
# Creamos un string que agrega un cero a todos los registros:
cadena <- paste("0",codigos[rango], sep = "")
# El string cadena tiene o 5 o 6 digitos, los cuales siempre deben ser 
# siempre 5 
# agregandole un cero al inicio de los que tienen 4.
# Para ello extraemos un substring de la cadena sobre todas las filas 
#(rangos) 
# comenzando desde el primero o el segundo y llegando siempre al 6.
cadena <- substr(cadena,(nchar(cadena)[rango])-(4),6)
codigos <- as.data.frame(codigos)
cadena <- as.data.frame(cadena)
comuna_corr <- cbind(my_summary_data,cadena)
names(comuna_corr)[3] <- "código"
comuna_corr <- comuna_corr[,-c(1),drop=FALSE]
df_2017_2 = merge( comuna_corr, df_2017, by = "código", all.x = TRUE)
df_2017_2$ingresos_expandidos <- df_2017_2$personas*df_2017_2$promedio_i
df_2017_2  <- na.omit(df_2017_2)
```

Veamos los primeros 10 registros:

```{r}
head(df_2017_2,10)
```

Guardemos como rds:

```{r}
saveRDS(df_2017_2, "Ingresos_expandidos_urbano_17.rds")
```

De cuántas comunas disponemos del valor del ingreso promedio?

```{r}
nrow(df_2017_2)
```


```{r}
#df_2017_2$código <- as.numeric(df_2017_2$código)
head(df_2017_2,10)
```


Unimos nuestra tabla de frecuencias por zona con la de ingresos expandidos:

```{r}
comunas_censo_casen_666 = merge( x = trabajo003, y = df_2017_2, by = "código", all.x = TRUE)
head(comunas_censo_casen_666,10)
```

Cuantas zonas tenemos?

```{r}
nrow(comunas_censo_casen_666)
```


```{r}
tabla_de_prop_pob <- readRDS("../../../../archivos_grandes/tabla_de_prop_pob.rds")
names(tabla_de_prop_pob)[1]  <- "clave"
head(tabla_de_prop_pob,10)
```

```{r}
nrow(tabla_de_prop_pob)
```


```{r}
comunas_censo_casen_6666 = merge( x = comunas_censo_casen_666, y = tabla_de_prop_pob, by = "clave", all.x = TRUE)
```


```{r}
nrow(comunas_censo_casen_6666)
```


```{r}
head(comunas_censo_casen_6666,10)
```




```{r}
comunas_censo_casen_6666$multipob <- comunas_censo_casen_6666$ingresos_expandidos*comunas_censo_casen_6666$p
```




```{r}
head(comunas_censo_casen_6666,10)
```



```{r}
saveRDS(comunas_censo_casen_6666, "tabla_de_trabajo_2017_urbana.rds")
write_xlsx(comunas_censo_casen_6666, "tabla_de_trabajo_2017_urbana.xlsx")
```

# Desaparecen 4 zonas

Porque no tienen categoría de respuesta 1 a la pregunta P17


```{r}
tabla_original <-
readRDS("../../../ds_correlaciones_censo_casen/corre_censo_casen_2017/censos_con_clave/censo_personas_con_clave_17") 
tabla_de_trabajo <- readRDS("tabla_de_trabajo_2017_urbana.rds")
```


```{r}
tabla_con_clave_u <- filter(tabla_original , tabla_original $AREA ==1)
unicos_001 <- unique(tabla_con_clave_u$clave)
length(unicos_001)
```


```{r}
unicos_002 <- tabla_de_trabajo$clave
length(unicos_002)
```

Identifiquemos los que fueron excluídos:

```{r}
ddd <- setdiff(unicos_001 ,unicos_002)
ttt <- unique(ddd)
ttt
```

```{r}
#9113991999

tabla_original_1 <- filter(tabla_original, tabla_original$clave == "9113991999")
tabla_original_1
```

Hay solamente 4 zonas que no poseen el valor 1 de respuesta a la pregunta P17.


##  Diagrama de dispersión loess

```{r}
scatter.smooth(x=comunas_censo_casen_6666$Freq.x, y=comunas_censo_casen_6666$multipob, main="multi_pob ~ Freq.x",
     xlab = "Freq.x",
     ylab = "multi_pob",
           col = 2) 
```




#  Análisis de regresión

Aplicaremos un análisis de regresión donde:

$$ Y(dependiente) = ingreso \ expandido \ por \ zona \ (multi\_pob)$$

$$ X(independiente) = frecuencia \ de \ población \ que \ posee \ la \ variable \ Censal \ respecto \ a \ la \ zona \ (Freq.x)  $$



##  Outliers 

Hemos demostrado en el punto 5.7.2 de [aquí](https://rpubs.com/dataintelligence/expansion_viviendas_001) que la exclusión de ouliers no genera ninguna mejora en el modelo de regresión.

##  Modelo lineal 

Aplicaremos un análisis de regresión lineal del ingreso expandido por zona sobre las frecuencias de respuestas zonales.

```{r}
linearMod <- lm( multipob~(Freq.x) , data=tabla_de_trabajo)
summary(linearMod) 
```

##  Gráfica de la recta de regresión lineal

```{r, warning = FALSE, message = FALSE}
ggplot(tabla_de_trabajo, aes(x = Freq.x , y = multipob)) + 
  geom_point() +
  stat_smooth(method = "lm", col = "red")
```


Si bien obtenemos nuestro modelo lineal da cuenta del 0.9168 de la variabilidad de los datos de respuesta en torno a su media, modelos alternativos pueden ofrecernos una explicación de la variable dependiente aún mayor.

#  Modelos alternativos

```{r}
### 8.1 Modelo cuadrático
linearMod <- lm( multipob~(Freq.x^2) , data=tabla_de_trabajo)
datos <- summary(linearMod)
dato <- datos$adj.r.squared
modelo <- "cuadrático"
sintaxis <- "linearMod <- lm( multi_pob~(Freq.x^2) , data=h_y_m_comuna_corr_01)"
modelos1 <- cbind(modelo,dato,sintaxis)

### 8.2 Modelo cúbico
linearMod <- lm( multipob~(Freq.x^3) , data=tabla_de_trabajo)
datos <- summary(linearMod)
dato <- datos$adj.r.squared
modelo <- "cúbico"
sintaxis <- "linearMod <- lm( multi_pob~(Freq.x^3) , data=h_y_m_comuna_corr_01)"
modelos2 <- cbind(modelo,dato,sintaxis)
 
### 8.3 Modelo logarítmico
linearMod <- lm( multipob~log(Freq.x) , data=tabla_de_trabajo)
datos <- summary(linearMod)
dato <- datos$adj.r.squared
modelo <- "logarítmico"
sintaxis <- "linearMod <- lm( multi_pob~log(Freq.x) , data=h_y_m_comuna_corr_01)"
modelos3 <- cbind(modelo,dato,sintaxis)
 
### 8.5 Modelo con raíz cuadrada 
linearMod <- lm( multipob~sqrt(Freq.x) , data=tabla_de_trabajo)
datos <- summary(linearMod)
dato <- datos$adj.r.squared
modelo <- "raíz cuadrada"
sintaxis <- "linearMod <- lm( multi_pob~sqrt(Freq.x) , data=h_y_m_comuna_corr_01)"
modelos5 <- cbind(modelo,dato,sintaxis)
 
### 8.6 Modelo raíz-raíz
linearMod <- lm( sqrt(multipob)~sqrt(Freq.x) , data=tabla_de_trabajo)
datos <- summary(linearMod)
dato <- datos$adj.r.squared
modelo <- "raíz-raíz"
sintaxis <- "linearMod <- lm( sqrt(multi_pob)~sqrt(Freq.x) , data=h_y_m_comuna_corr_01)"
modelos6 <- cbind(modelo,dato,sintaxis)
 
### 8.7 Modelo log-raíz
linearMod <- lm( log(multipob)~sqrt(Freq.x) , data=tabla_de_trabajo)
datos <- summary(linearMod)
dato <- datos$adj.r.squared
modelo <- "log-raíz"
sintaxis <- "linearMod <- lm( log(multi_pob)~sqrt(Freq.x) , data=h_y_m_comuna_corr_01)"
modelos7 <- cbind(modelo,dato,sintaxis)
 
### 8.8 Modelo raíz-log
linearMod <- lm( sqrt(multipob)~log(Freq.x) , data=tabla_de_trabajo)
datos <- summary(linearMod)
dato <- datos$adj.r.squared
modelo <- "raíz-log"
sintaxis <- "linearMod <- lm( sqrt(multi_pob)~log(Freq.x) , data=h_y_m_comuna_corr_01)"
modelos8 <- cbind(modelo,dato,sintaxis)
 
### 8.9 Modelo log-log
linearMod <- lm( log(multipob)~log(Freq.x) , data=tabla_de_trabajo)
datos <- summary(linearMod)
dato <- datos$adj.r.squared
modelo <- "log-log"
sintaxis <- "linearMod <- lm( log(multi_pob)~log(Freq.x) , data=h_y_m_comuna_corr_01)"
modelos9 <- cbind(modelo,dato,sintaxis)
 
modelos_bind <- rbind(modelos1, modelos2,modelos3,modelos5,modelos6,modelos7,modelos8,modelos9)
modelos_bind <- as.data.frame(modelos_bind)
modelos_bind <<- modelos_bind[order(modelos_bind$dato, decreasing = T ),]

h_y_m_comuna_corr_01 <<- tabla_de_trabajo

kbl(modelos_bind) %>%
  kable_styling(bootstrap_options = c("striped", "hover")) %>%
  kable_paper() %>%
  scroll_box(width = "100%", height = "300px")
```

<br>

# Elección del modelo.

Elegimos el modelo log-log (8) pues tiene el más alto $R^2$

```{r}
h_y_m_comuna_corr <- h_y_m_comuna_corr_01
metodo <- 8
switch (metodo,
        case = linearMod <- lm( multipob~(Freq.x^2) , data=h_y_m_comuna_corr),
        case = linearMod <- lm( multipob~(Freq.x^3) , data=h_y_m_comuna_corr),
        case = linearMod <- lm( multipob~log(Freq.x) , data=h_y_m_comuna_corr),
        case = linearMod <- lm( multipob~sqrt(Freq.x) , data=h_y_m_comuna_corr),
        case = linearMod <- lm( sqrt(multipob)~sqrt(Freq.x) , data=h_y_m_comuna_corr),
        case = linearMod <- lm( log(multipob)~sqrt(Freq.x) , data=h_y_m_comuna_corr),
        case = linearMod <- lm( sqrt(multipob)~log(Freq.x) , data=h_y_m_comuna_corr),
        case = linearMod <- lm( log(multipob)~log(Freq.x) , data=h_y_m_comuna_corr)
)
summary(linearMod)
```

##  Modelo log-log (**log-log**)

Es éste el modelo que nos entrega el mayor coeficiente de determinación de todos (0.9826).

###  Diagrama de dispersión sobre **log-log**

Desplegamos una curva suavizada por **loess** en el diagrama de dispersión.

```{r}
head(tabla_de_trabajo,10)
```







```{r}
scatter.smooth(x=log(tabla_de_trabajo$Freq.x), y=log(tabla_de_trabajo$multipob), lpars = list(col = "red", lwd = 2, lty = 1), main="multi_pob ~ Freq.x")
```



```{r, warning = FALSE, message = FALSE}
ggplot(tabla_de_trabajo, aes(x = log(Freq.x) , y = log(multipob))) + geom_point() + stat_smooth(method=lm , color="blue",  level = 0.9, fill="green", se=TRUE) 
```


###  Análisis de residuos

```{r}
par(mfrow = c (2,2))
plot(linearMod)
```



###  Modelo log-log

$$ \hat Y = e^{\beta_0+\beta_1  ln{X}} $$




<br>
```{r}
linearMod <- lm( log(multipob)~log(Freq.x) , data=tabla_de_trabajo)
aa <- linearMod$coefficients[1]
bb <- linearMod$coefficients[2]
```





<br>

# Aplicación la regresión a los valores de la variable a nivel de zona

Esta nueva variable se llamará: est_ing

```{r}
tabla_de_trabajo$est_ing <- exp(aa+bb*log(tabla_de_trabajo$Freq.x))
```



<br>

# División del valor estimado entre la población total de la zona para obtener el ingreso medio por zona

<br>

$$ Ingreso \_ Medio\_zona = est\_ing / (personas * p\_poblacional) $$  

<br>

```{r}
tabla_de_trabajo$ing_medio_zona <- tabla_de_trabajo$est_ing /(tabla_de_trabajo$personas  * tabla_de_trabajo$p)
write_xlsx(tabla_de_trabajo, "tabla_de_trabajo_2.xlsx")
write.dbf(tabla_de_trabajo, "tabla_de_trabajo_2.dbf")
r3_100 <- tabla_de_trabajo[c(1:100),]
kbl(r3_100) %>%
  kable_styling(bootstrap_options = c("striped", "hover")) %>%
  kable_paper() %>%
  scroll_box(width = "100%", height = "300px")
```


## Estadísticos



```{r}
ingresos <- readRDS("Ingresos_expandidos_urbano_17.rds")
kbl(ingresos) %>%
  kable_styling(bootstrap_options = c("striped", "hover")) %>%
  kable_paper() %>%
  scroll_box(width = "100%", height = "300px")
```






### Promedio

```{r, warning=FALSE}
t_de_c <- tabla_de_trabajo %>%
  group_by(código.y) %>%
  summarize(mean = mean(ing_medio_zona, na.rm = TRUE))
names(t_de_c)[1] <- "código" 
estadisticos_finales <- merge( x = ingresos, y = t_de_c, by = "código", all.x = TRUE)
```

### Desviación standard

```{r, warning=FALSE}
t_de_c_2 <- tabla_de_trabajo %>%
  group_by(código.y) %>%
  summarize(sd = sd(ing_medio_zona, na.rm = TRUE))
names(t_de_c_2)[1] <- "código" 
estadisticos_finales <- merge( x = estadisticos_finales, y = t_de_c_2, by = "código", all.x = TRUE)
```


### Mínimo

```{r, warning=FALSE}
t_de_c_3 <- tabla_de_trabajo %>%
  group_by(código.y) %>%
  summarize(min = min(ing_medio_zona, na.rm = TRUE))
names(t_de_c_3)[1] <- "código" 
estadisticos_finales <- merge( x = estadisticos_finales, y = t_de_c_3, by = "código", all.x = TRUE)
```

### Máximo

```{r, warning=FALSE}
t_de_c_4 <- tabla_de_trabajo %>%
  group_by(código.y) %>%
  summarize(max = max(ing_medio_zona, na.rm = TRUE))
names(t_de_c_4)[1] <- "código" 
estadisticos_finales <- merge( x = estadisticos_finales, y = t_de_c_4, by = "código", all.x = TRUE)
```

### Mediana

```{r, warning=FALSE}
t_de_c_5 <- tabla_de_trabajo %>%
  group_by(código.y) %>%
  summarize(median = median(ing_medio_zona, na.rm = TRUE))
names(t_de_c_5)[1] <- "código" 
estadisticos_finales <- merge( x = estadisticos_finales, y = t_de_c_5, by = "código", all.x = TRUE)
kbl(estadisticos_finales) %>%
  kable_styling(bootstrap_options = c("striped", "hover")) %>%
  kable_paper() %>%
  scroll_box(width = "100%", height = "300px")
write_xlsx(estadisticos_finales, "estadisticos_finales.xlsx")
write.dbf(estadisticos_finales, "estadisticos_finales.dbf")
```


<br>
<br>
<br>


























 