---
title: Expansión de la CASEN sobre el CENSO compendio 2017
author:
- name: VE-CC-AJ
  affiliation: DataIntelligence
subtitle: | 
  De ingresos sobre una categoría de respuesta correlacionadas con $\tau$ 
    
header-includes:
   - \usepackage[]{babel}

output:
  rmdformats::html_clean:
    highlight: kate
    toc: true
    use_bookdown: true    
---

date: `r format(Sys.time(), "%d-%m-%Y")`

<style type="text/css">
.main-container {
  max-width: 1600px;
  margin-left: 100px;
  margin-right: auto;
}
</style>

```{r, include=FALSE}
knitr::opts_chunk$set(echo = TRUE)
library(ggplot2)
#library(ggpubr)
library(markdown)
library(shiny)
library(shinythemes)
library(tidyverse)
library(magrittr)
library(lubridate)
#library(plotly)
library(kableExtra)
library(knitr)
library("readxl")
library(writexl)
#library(RPostgreSQL)
#library(devtools)
library(remotes)
library(DBI)
library(tidyverse)
library(kableExtra)
#library(reldist)
library("readxl")
library("writexl")
library(kableExtra)
library(PerformanceAnalytics)
library("rio")
library(ggplot2)
```

# Introducción

  Expandiremos los ingresos promedios comunales (obtenidos de la multiplicación del ingreso promedio y los habitantes) obtenidos de la CASEN sobre la categoría de respuesta: "¿Trabajó por un pago o especie?" de la pregunta P17 del CENSO de personas que recordemos, fue la que mejor correlacionó (0.8717 de $\tau$) con los ingresos expandidos, ambos a nivel comunal.
  
  Ensayaremos diferentes modelos dentro del análisis de regresión cuya variable independiente será: "frecuencia de población que posee la variable Censal respecto a la zona" y la dependiente: "ingreso expandido por zona"
  
  Lo anterior para elegir el que posea el mayor coeficiente de determinación a nivel regional y así construir una tabla de valores predichos.


#  Región 01

## Análisis de regresión

[región 01](https://rpubs.com/dataintelligence/region_01_P17_u)

## Coeficiente de determinación

0.98

## Ecuación de regresión

$$  \hat Y = e^{13.13441+1.06604 \cdot ln{X}}  $$

<br>

#  Región 02

## Análisis de regresión

[región 02](https://rpubs.com/dataintelligence/region_02_P17_u)

## Coeficiente de determinación

0.963

## Ecuación de regresión
$$  \hat Y = e^{13.11756+1.08183 \cdot ln{X}}  $$
<br>

#  Región 03

## Análisis de regresión

[región 03](https://rpubs.com/dataintelligence/region_03_P17_u)

## Coeficiente de determinación

0.974

## Ecuación de regresión
$$  \hat Y = e^{13.33031+1.04410 \cdot ln{X}}  $$
<br>

#  Región 04

## Análisis de regresión

[región 04](https://rpubs.com/dataintelligence/region_04_P17_u)

## Coeficiente de determinación

0.98

### Ecuación de regresión

$$  \hat Y = {-478.798 }^2 + 2 *( -478.798)   855.474 \sqrt{X}+  855.4741^2 X   $$
<br>

#  Región 05

## Análisis de regresión

[región 05](https://rpubs.com/dataintelligence/region_05_P17_u)

## Coeficiente de determinación

0.984

### Ecuación de regresión
$$ \hat Y = e^{(13.344140+1.029538 \cdot lnX)}$$
<br>

#  Región 06

## Análisis de regresión

[región 06](https://rpubs.com/dataintelligence/exp_viv_region_06)

## Coeficiente de determinación

0.991

### Ecuación de regresión
$$ \hat Y = e^{13.270613+1.031145 \cdot ln{X}} $$
<br>

# Región 07

## Análisis de regresión

[región 07](https://rpubs.com/dataintelligence/region_07_P17_u)

## Coeficiente de determinación

0.991

### Ecuación de regresión
$$ \hat Y = e^{13.194444+1.033460 \cdot ln{X}} $$
<br>

#  Región 08

## Análisis de regresión 

[región 08](https://rpubs.com/dataintelligence/region_08_P17_u)

## Coeficiente de determinación

0.8127

### Ecuación de regresión
$$ \hat Y = e^{13.244337+1.039956 \cdot ln{X}} $$
<br>

# Union total de las tablas urbanas

```{r}
archivos_unidos <- dir("urbano/")
receptaculo <- data.frame()
archivos_df <- as.data.frame(archivos_unidos)
nrow(archivos_df)
```

```{r}
archivos_df[1]
```


```{r}

for (n in 1:nrow(archivos_df)) {
  
  nombres <- paste("urbano/", archivos_df[n,], sep = "")
  cargado <- readRDS(nombres)


  identificar <- archivos_df[n,1]
  identificar <- str_replace(archivos_df[n,1], "_P17_u.rds","")
  cargado$identificador <- identificar
  receptaculo <- rbind(receptaculo,cargado)

  print(cargado)
}

#write_xlsx(receptaculo,"censo_casen_urb_2017.xlsx")
#write_csv2(receptaculo,"censo_casen_urb_2017.csv")
```



```{r}
 cargado[1]
```



# Gráfica de la recta de regresión versus los valores verdaderos.


```{r}
library(plotly)

dataset_filtrado <- filter(
  
dataset_filtrado <- filter(cargado[,c(3,14)])
dataset_filtrado 
```


```{r}
frecuencia <- dataset_filtrado$Freq.x

est_ing <- dataset_filtrado$ing_medio_zona

data <- data.frame(est_ing, frecuencia)

data
saveRDS(data,"data_urbana.rds")
```


```{r}
fig <- plot_ly(data, x = ~frecuencia, y = ~est_ing, name = 'High 2014', mode = 'points',
        line = list(color = 'rgb(205, 12, 24)', width = 0.1))
fig
```


```{r}
fig <- fig %>% add_trace(y = ~frecuencia, name = 'Frecuencia', line = list(color = 'rgb(22, 96, 167)', width = 4)) 




fig
```



















