---
title:  Expansión de la CASEN sobre el CENSO (Región 13)
author:
- name: VE-CC-AJ
  affiliation: DataIntelligence
subtitle: | 
  P17 ¿Trabajó por un pago o especie?: Correlación: 0.8717
  
 
    
header-includes:
   - \usepackage[]{babel}

output:
  rmdformats::html_clean:
    highlight: kate
    toc: true
    use_bookdown: true    
---

date: `r format(Sys.time(), "%d-%m-%Y")`

<style type="text/css">
.main-container {
  max-width: 1600px;
  margin-left: 100px;
  margin-right: auto;
}
</style>


```{r, include=FALSE}
knitr::opts_chunk$set(echo = TRUE)
library(ggplot2)
#library(ggpubr)
library(markdown)
library(shiny)
library(shinythemes)
library(tidyverse)
library(magrittr)
library(lubridate)
#library(plotly)
library(kableExtra)
library(knitr)
library("readxl")
library(writexl)
#library(RPostgreSQL)
#library(devtools)
library(remotes)
library(DBI)
library(tidyverse)
library(kableExtra)
#library(reldist)
library("readxl")
library("writexl")
library(kableExtra)
library(PerformanceAnalytics)
library("rio")
library("dplyr")
library(plotly)
library(normtest) 
library(nortest)
library(moments)
```

# Resumen 

  Expandiremos los ingresos promedios (multiplicación del ingreso promedio y los habitantes) obtenidos de la CASEN 2017 sobre la categoría de respuesta: "Trabajó por un pago o especie" del campo P17 del CENSO de viviendas -del 2017-, que fue la categoría de respuesta que más alto correlacionó con los ingresos expandidos, ambos a nivel comunal.
  
  Haremos el análisis sobre la región 13.
  
  Ensayaremos diferentes modelos dentro del análisis de regresión cuya variable independiente será: "frecuencia de población que posee la variable Censal respecto a la zona" y la dependiente: "ingreso expandido por zona por proporción zonal a nivel comunal (**multipob**)"
  
  Lo anterior para elegir el que posea el mayor coeficiente de determinación y así contruir una tabla de valores predichos.



# Generación de ingresos expandidos a nivel Urbano

En adelante sólo llamaremos al rds ya construído llamado "Ingresos_expandidos_urbano_17.rds" 

<br>

##  Variable CENSO

Necesitamos calcular las frecuencias a nivel censal de las respuestas correspondientes a la categoría: "Trabajó por un pago o especie" del campo **P17** del Censo de personas. Recordemos que ésta fué la más alta correlación en relación a los ingresos expandidos [(ver punto 2 Correlaciones aquí)](https://rpubs.com/dataintelligence/corr_ce_ca_P17).


### Lectura y filtrado de la tabla censal de personas

Leemos la tabla Censo 2017 de personas que ya tiene integrada la clave zonal:

```{r}
tabla_con_clave <- 
readRDS("../../../ds_correlaciones_censo_casen/corre_ing_exp-censo_casen/censos/censo_personas_con_clave_17")
r3_100 <- tabla_con_clave[c(1:100),]
kbl(r3_100) %>%
  kable_styling(bootstrap_options = c("striped", "hover")) %>%
  kable_paper() %>%
  scroll_box(width = "100%", height = "300px")
```
<br>

Despleguemos los códigos de regiones de nuestra tabla:

```{r}
regiones <- unique(tabla_con_clave$REGION)
regiones
```

Hagamos un subset con la region = 12, y área URBANA = 1.

```{r}
tabla_con_clave <- filter(tabla_con_clave, tabla_con_clave$REGION == 13) 
tabla_con_clave <- filter(tabla_con_clave, tabla_con_clave$AREA== 1) 
```



### Cálculo de frecuencias

Obtenemos las frecuencias a la pregunta P17 por zona:

```{r}
tabla_con_clave_f <- tabla_con_clave[,-c(1,2,4:31,33:48),drop=FALSE]
```

Renombramos y filtramos por la categoria `Trabajo por un sueldo` == 1: 

```{r}
names(tabla_con_clave_f)[2] <- "Trabajo por un sueldo"
```


```{r}
tabla_con_clave_ff <- filter(tabla_con_clave_f, tabla_con_clave_f$`Trabajo por un sueldo` == 1)
```


```{r}
# Determinamos las frecuencias por zona:
b <- tabla_con_clave_ff$clave
c <- tabla_con_clave_ff$`Trabajo por un sueldo`
d <- tabla_con_clave_ff$COMUNA
cross_tab =  xtabs( ~ unlist(b) + unlist(c)+ unlist(d))
tabla <- as.data.frame(cross_tab)
d <-tabla[!(tabla$Freq == 0),]
names(d)[1] <- "zona" 
d$anio <- "2017"

head(d,5)
```




<!-- ### 1.4 Calculamos la proporción de las frecuencias en cada comuna a nivel zonal -->

<!-- ```{r} -->
<!-- codigos_com <- unique(d$unlist.d.) -->
<!-- frec_man_com_parcial_total <- data.frame() -->
<!-- for(i in codigos_com){ -->
<!--   # debemos dividir por 100 para obtener las proporciones y no los porcentajes: -->
<!--   frec_man_com_parcial <- filter(d, d$unlist.d. == i) -->
<!--   frec_man_com_parcial$p <- frec_man_com_parcial$Freq*100/sum(frec_man_com_parcial$Freq)/100 -->
<!--   frec_man_com_parcial_total <- rbind(frec_man_com_parcial_total,frec_man_com_parcial) -->
<!-- } -->
<!-- ``` -->



<!-- ### 1.5 Observemos los primeros 100 registros -->

<!-- ```{r} -->
<!-- r3_100 <- frec_man_com_parcial_total[c(1:100),] -->

<!-- kbl(r3_100) %>% -->
<!--   kable_styling(bootstrap_options = c("striped", "hover")) %>% -->
<!--   kable_paper() %>% -->
<!--   scroll_box(width = "100%", height = "300px") -->
<!-- ``` -->



<!-- ### 1.6 Verificación del cálculo correcto de proporciones -->

<!-- Verifiquemos que la suma de las proporciones sea 1 para la comuna 15101: -->

<!-- ```{r} -->
<!-- r3_100_f <- filter(frec_man_com_parcial_total, frec_man_com_parcial_total$unlist.d. == 1107) -->
<!-- ``` -->


<!-- ```{r} -->
<!-- sum(r3_100_f$p) -->
<!-- ``` -->

<!-- ```{r} -->
<!-- nrow(frec_man_com_parcial_total) -->
<!-- ``` -->

Agregamos un cero a los códigos comunales de cuatro dígitos:

```{r}
codigos <- d$unlist.d.
rango <- seq(1:nrow(d))
cadena <- paste("0",codigos[rango], sep = "")
cadena <- substr(cadena,(nchar(cadena)[rango])-(4),6)
codigos <- as.data.frame(codigos)
cadena <- as.data.frame(cadena)
comuna_corr <- cbind(d,cadena)
comuna_corr <- comuna_corr[,-c(2,3),drop=FALSE]
names(comuna_corr)[4] <- "código" 

```

### Tabla de frecuencias:

```{r}
head(comuna_corr,5)
```
```{r}
nrow(comuna_corr)
```




y obtenemos la tabla de frecuencias de respuesta a la categoría = 1 de la pregunta P17 a nivel zonal.

<br>


##  Variable CASEN

### Tabla de ingresos expandidos

Hemos calculado ya éste valor como conclusión del punto 1.1 de [aquí](https://rpubs.com/dataintelligence/corr_casen_censo_002)


```{r}
h_y_m_2017_censo <- readRDS("../../../ds_correlaciones_censo_casen/corre_ing_exp-censo_casen/ingresos_expandidos_urbano_17.rds")
head(h_y_m_2017_censo,5)
```

```{r}
nrow(h_y_m_2017_censo)
```


Unión Censo-Casen:

```{r}
comunas_censo_casen = merge( x = comuna_corr, y = h_y_m_2017_censo, by = "código", all.x = TRUE)
comunas_censo_casen <- comunas_censo_casen[,-c(4)]
head(comunas_censo_casen,5)
```

```{r}
nrow(comunas_censo_casen)
```



##  Unión de la proporción zonal por comuna con la tabla censo-casen:


Para calcular la variable multipob, debemos calcular:

$$ multipob = promedio\_i \cdot personas \cdot p\_poblacional	$$

Del censo obtenemos la cantidad de población a nivel de zona y estimamos su proporción a nivel comunal. Ya hemos calculado ésta proporción  [aquí](https://rpubs.com/dataintelligence/tabla_de_proporciones).



###  Ingreso promedio expandido por zona (**multi_pob**)

En éste momento vamos a construir nuestra variable dependiente de regresión aplicando la siguiente fórmula:

Para calcular la variable multipob, debemos:

$$ multipob = promedio\_i \cdot personas \cdot p\_poblacional	$$

Unimos:

```{r}
tabla_de_prop_pob <- readRDS("../../../../archivos_grandes/tabla_de_prop_pob.rds")
names(tabla_de_prop_pob)[1]  <- "zona"

```

```{r}
comunas_censo_casen = merge( x = comunas_censo_casen, y = tabla_de_prop_pob, by = "zona", all.x = TRUE)
head(comunas_censo_casen,5)
```

Creamos:

```{r}
comunas_censo_casen$multipob <- comunas_censo_casen$ingresos_expandidos*comunas_censo_casen$p
```

```{r}
head(comunas_censo_casen,5)
```



#  Análisis de regresión

Aplicaremos un análisis de regresión donde:

$$ Y(dependiente) = ingreso \ expandido \ por \ zona \ (multi\_pob)$$

$$ X(independiente) = frecuencia \ de \ población \ que \ posee \ la \ variable \ Censal \ respecto \ a \ la \ zona \ (Freq.x)  $$
<br>

##  Diagrama de dispersión loess

```{r}
scatter.smooth(x=comunas_censo_casen$Freq.x, y=comunas_censo_casen$multipob, main="multi_pob ~ Freq.x",
     xlab = "Freq.x",
     ylab = "multi_pob",
           col = 2) 
```

##  Outliers 

Hemos demostrado en el punto 5.7.2 de [aquí](https://rpubs.com/dataintelligence/expansion_viviendas_001) que la exclusión de ouliers no genera ninguna mejora en el modelo de regresión.

##  Modelo lineal 

Aplicaremos un análisis de regresión lineal del ingreso expandido por zona sobre las frecuencias de respuestas zonales.

```{r}
linearMod <- lm( multipob~(Freq.x) , data=comunas_censo_casen)
summary(linearMod) 
```

##  Gráfica de la recta de regresión lineal

```{r, warning = FALSE, message = FALSE}
ggplot(comunas_censo_casen, aes(x = Freq.x , y = multipob)) + 
  geom_point() +
  stat_smooth(method = "lm", col = "red")
```


Si bien obtenemos nuestro modelo lineal da cuenta del 0.8596 de la variabilidad de los datos de respuesta en torno a su media, el intercepto no es estadísticamente significativo. Modelos alternativos pueden ofrecernos una explicación de la variable dependiente aún mayor.

#  Modelos alternativos

```{r}
### 8.1 Modelo cuadrático

linearMod <- lm( multipob~(Freq.x^2) , data=comunas_censo_casen)
datos <- summary(linearMod)
dato <- datos$adj.r.squared
modelo <- "cuadrático"
sintaxis <- "linearMod <- lm( multi_pob~(Freq.x^2) , data=h_y_m_comuna_corr_01)"

modelos1 <- cbind(modelo,dato,sintaxis)


modelos1 <- cbind(modelo,dato,sintaxis)
 
### 8.2 Modelo cúbico
 
linearMod <- lm( multipob~(Freq.x^3) , data=comunas_censo_casen)
datos <- summary(linearMod)
dato <- datos$adj.r.squared
modelo <- "cúbico"
sintaxis <- "linearMod <- lm( multi_pob~(Freq.x^3) , data=h_y_m_comuna_corr_01)"

modelos2 <- cbind(modelo,dato,sintaxis)
 
### 8.3 Modelo logarítmico
 
linearMod <- lm( multipob~log(Freq.x) , data=comunas_censo_casen)
datos <- summary(linearMod)
dato <- datos$adj.r.squared
modelo <- "logarítmico"
sintaxis <- "linearMod <- lm( multi_pob~log(Freq.x) , data=h_y_m_comuna_corr_01)"

modelos3 <- cbind(modelo,dato,sintaxis)
 
### 8.5 Modelo con raíz cuadrada 
 
linearMod <- lm( multipob~sqrt(Freq.x) , data=comunas_censo_casen)
datos <- summary(linearMod)
dato <- datos$adj.r.squared
modelo <- "raíz cuadrada"
sintaxis <- "linearMod <- lm( multi_pob~sqrt(Freq.x) , data=h_y_m_comuna_corr_01)"

modelos5 <- cbind(modelo,dato,sintaxis)
 
### 8.6 Modelo raíz-raíz
 
linearMod <- lm( sqrt(multipob)~sqrt(Freq.x) , data=comunas_censo_casen)
datos <- summary(linearMod)
dato <- datos$adj.r.squared
modelo <- "raíz-raíz"
sintaxis <- "linearMod <- lm( sqrt(multi_pob)~sqrt(Freq.x) , data=h_y_m_comuna_corr_01)"

modelos6 <- cbind(modelo,dato,sintaxis)
 
### 8.7 Modelo log-raíz
 
linearMod <- lm( log(multipob)~sqrt(Freq.x) , data=comunas_censo_casen)
datos <- summary(linearMod)
dato <- datos$adj.r.squared
modelo <- "log-raíz"
sintaxis <- "linearMod <- lm( log(multi_pob)~sqrt(Freq.x) , data=h_y_m_comuna_corr_01)"

modelos7 <- cbind(modelo,dato,sintaxis)
 
### 8.8 Modelo raíz-log
 
linearMod <- lm( sqrt(multipob)~log(Freq.x) , data=comunas_censo_casen)
datos <- summary(linearMod)
dato <- datos$adj.r.squared
modelo <- "raíz-log"
sintaxis <- "linearMod <- lm( sqrt(multi_pob)~log(Freq.x) , data=h_y_m_comuna_corr_01)"

modelos8 <- cbind(modelo,dato,sintaxis)
 
### 8.9 Modelo log-log
 
linearMod <- lm( log(multipob)~log(Freq.x) , data=comunas_censo_casen)
datos <- summary(linearMod)
dato <- datos$adj.r.squared
modelo <- "log-log"
sintaxis <- "linearMod <- lm( log(multi_pob)~log(Freq.x) , data=h_y_m_comuna_corr_01)"

modelos9 <- cbind(modelo,dato,sintaxis)
 
modelos_bind <- rbind(modelos1, modelos2,modelos3,modelos5,modelos6,modelos7,modelos8,modelos9)
modelos_bind <- as.data.frame(modelos_bind)

modelos_bind <<- modelos_bind[order(modelos_bind$dato, decreasing = T ),]
h_y_m_comuna_corr_01 <<- comunas_censo_casen

kbl(modelos_bind) %>%
  kable_styling(bootstrap_options = c("striped", "hover")) %>%
  kable_paper() %>%
  scroll_box(width = "100%", height = "300px")
```

<br>

# Elección del modelo.

Elegimos el modelo log-log (8) pues tiene el más alto $R^2 (0.966)$

```{r}

h_y_m_comuna_corr <- h_y_m_comuna_corr_01
metodo <- 8
switch (metodo,
        case = linearMod <- lm( multipob~(Freq.x^2) , data=h_y_m_comuna_corr),
        case = linearMod <- lm( multipob~(Freq.x^3) , data=h_y_m_comuna_corr),
        case = linearMod <- lm( multipob~log(Freq.x) , data=h_y_m_comuna_corr),
        case = linearMod <- lm( multipob~sqrt(Freq.x) , data=h_y_m_comuna_corr),
        case = linearMod <- lm( sqrt(multipob)~sqrt(Freq.x) , data=h_y_m_comuna_corr),
        case = linearMod <- lm( log(multipob)~sqrt(Freq.x) , data=h_y_m_comuna_corr),
        case = linearMod <- lm( sqrt(multipob)~log(Freq.x) , data=h_y_m_comuna_corr),
        case = linearMod <- lm( log(multipob)~log(Freq.x) , data=h_y_m_comuna_corr)
)
summary(linearMod)
```


 

##  Modelo log-log (**log-log**)

Es éste el modelo que nos entrega el mayor coeficiente de determinación de todos (0.991).


###  Diagrama de dispersión y lm sobre **log-log**

Desplegamos una curva suavizada por loess en el diagrama de dispersión.

```{r}
scatter.smooth(x=log(comunas_censo_casen$Freq.x), y=log(comunas_censo_casen$multipob), lpars = list(col = "red", lwd = 2, lty = 1), main="multi_pob ~ Freq.x")
```

Desplegamos la curva de regresión con sus intervalos de confianza al 95%:

```{r, warning = FALSE, message = FALSE}
ggplot(comunas_censo_casen, aes(x = log(Freq.x) , y = log(multipob))) + geom_point() + stat_smooth(method = "lm", col = "red")
```




###  Análisis de residuos

```{r}
par(mfrow = c (2,2))
plot(linearMod)
```

###  Modelo log-log

$$ \hat Y = e^{\beta_0+\beta_1  ln{X}} $$

### Modelo real:

$$  \hat Y = e^{13.312262+1.028448\cdot ln{X}}  $$


<br>
```{r}
linearMod <- lm( log(multipob)~log(Freq.x) , data=comunas_censo_casen)
aa <- linearMod$coefficients[1]
bb <- linearMod$coefficients[2]

```


# Aplicación la regresión a los valores de la variable a nivel de zona

Esta nueva variable se llamará: est_ing

```{r}
comunas_censo_casen$est_ing <- exp(aa+bb*log(comunas_censo_casen$Freq.x))


```


<br>

# División del valor estimado entre la población total de la zona para obtener el ingreso medio por zonal

<br>

$$ Ingreso \_ Medio\_zona = est\_ing / (personas * p\_poblacional) $$  

<br>

```{r}
comunas_censo_casen$ing_medio_zona <- comunas_censo_casen$est_ing /(comunas_censo_casen$personas  * comunas_censo_casen$p)
r3_100 <- comunas_censo_casen[c(1:100),]
kbl(r3_100) %>%
  kable_styling(bootstrap_options = c("striped", "hover")) %>%
  kable_paper() %>%
  scroll_box(width = "100%", height = "300px")
```


<br>
Guardamos:

```{r}
saveRDS(h_y_m_comuna_corr, "URBANO/region_13_P17_u.rds")
```
 

# Referencias

https://rpubs.com/osoramirez/316691

https://dataintelligencechile.shinyapps.io/casenfinal

Manual_de_usuario_Censo_2017_16R.pdf\

http://www.censo2017.cl/microdatos/

Censo de Población y Vivienda\

https://www.ine.cl/estadisticas/sociales/censos-de-poblacion-y-vivienda/poblacion-y-vivienda


http://r-statistics.co/Linear-Regression.html

# Anexo:


## Modelos alternativos

### Modelo cuadrático

$$ \hat Y = \beta_0 + \beta_1  X^2  $$

### Modelo cúbico

$$ \hat Y = \beta_0 + \beta_1  X^3  $$

### Modelo logarítmico

$$ \hat Y = \beta_0 + \beta_1 ln X  $$

### Modelo exponencial

$$ \hat Y = \beta_0 + \beta_1  e^X  $$

No es aplicable sin una transformación pues los valores elevados a $e$ de Freq.x tienden a infinito. 

### Modelo con raíz cuadrada 

$$ \hat Y = \beta_0 + \beta_1  \sqrt {X}  $$

### raiz raiz

$$ \hat Y = {\beta_0}^2 + 2  \beta_0  \beta_1 \sqrt{X}+  \beta_1^2 X  $$

### Modelo log-raíz

$$ \hat Y = e^{\beta_0 + \beta_1 \sqrt{X}} $$

### Modelo raíz-log

$$ \hat Y = {\beta_0}^2 + 2  \beta_0  \beta_1 \ln{X}+  \beta_1^2 ln^2X  $$

### Modelo log-log

$$ \hat Y = e^{\beta_0+\beta_1  ln{X}} $$
