---
title:  Expansión de la CASEN sobre el CENSO (Región 01)
author:
- name: VE-CC-AJ
  affiliation: DataIntelligence
subtitle: | 
  P17 ¿Trabajó por un pago o especie?: Correlación: 0.8717
header-includes:
   - \usepackage[]{babel}
output:
  rmdformats::html_clean:
    highlight: kate
    toc: true
    use_bookdown: true    
---

date: `r format(Sys.time(), "%d-%m-%Y")`
<style type="text/css">
.main-container {
  max-width: 1600px;
  margin-left: 100px;
  margin-right: auto;
}
</style>

```{r, include=FALSE}
knitr::opts_chunk$set(echo = TRUE)
library(ggplot2)
#library(ggpubr)
library(markdown)
library(shiny)
library(shinythemes)
library(tidyverse)
library(magrittr)
library(lubridate)
#library(plotly)
library(kableExtra)
library(knitr)
library("readxl")
library(writexl)
#library(RPostgreSQL)
#library(devtools)
library(remotes)
library(DBI)
library(tidyverse)
library(kableExtra)
#library(reldist)
library("readxl")
library("writexl")
library(kableExtra)
library(PerformanceAnalytics)
library("rio")
library("dplyr")
library(plotly)
library(normtest) 
library(nortest)
library(moments)
```

# Resumen 

  Expandiremos los ingresos promedios (multiplicando el ingreso promedio y los habitantes) obtenidos de la CASEN 2017 sobre la categoría de respuesta: "Trabajó por un pago o especie" del campo P17 del CENSO de viviendas -del 2017-, que fue la categoría de respuesta que más alto correlacionó con los ingresos expandidos, ambos a nivel comunal.
  
  Haremos el análisis sobre la región 01 yen el ambiente urbano.
  
  Ensayaremos diferentes modelos dentro del análisis de regresión cuya variable independiente será: "frecuencia de población que posee la variable Censal respecto a la zona" y la dependiente: "ingreso expandido por zona por proporción zonal a nivel comunal (**multipob**)"
  
  Lo anterior para elegir el que posea el mayor coeficiente de determinación y así contruir una tabla de valores predichos.

# Generación de ingresos expandidos a nivel Urbano para la región 1:

<br>

##  Variable CENSO

Necesitamos calcular las frecuencias a nivel censal de las respuestas correspondientes a la categoría: "Trabajó por un pago o especie" del campo **P17** del Censo de personas. Recordemos que ésta fué la más alta correlación en relación a los ingresos expandidos [(ver punto 2 Correlaciones aquí)](https://rpubs.com/dataintelligence/corr_ce_ca_P17).

### Lectura y filtrado de la tabla censal de personas

Leemos la tabla Censo 2017 de personas que ya tiene integrada la clave zonal:

```{r}
tabla_con_clave <- 
readRDS("../../../ds_correlaciones_censo_casen/corre_censo_casen_2017/censos_con_clave/censo_personas_con_clave_17")
r3_100 <- tabla_con_clave[c(1:100),]
kbl(r3_100) %>%
  kable_styling(bootstrap_options = c("striped", "hover")) %>%
  kable_paper() %>%
  scroll_box(width = "100%", height = "300px")
```
<br>

Queremos saber cuantas personas en Chile hay

```{r}
length(tabla_con_clave$clave)
```

Queremos saber cuantas zonas hay en Chile:

```{r}
length(unique(tabla_con_clave$clave))
```

### Cálculo de frecuencias

Obtenemos las frecuencias a la pregunta P17 filtradas por region = 1 y zona urbana = 1 y respuesta 1.

```{r}
tabla_con_clave_f <- tabla_con_clave[,-c(2,4,6:31,33:48),drop=FALSE]
claves_con_1 <- filter(tabla_con_clave_f, tabla_con_clave_f$P17 == 1)
claves_con_1 <- filter(claves_con_1, claves_con_1$AREA == 1)
claves_con_1 <- filter(claves_con_1, claves_con_1$REGION == 01)
claves_con_1 <- as.data.frame(claves_con_1)

head(claves_con_1,10)
```

Hay que arreglar el codigo comunal a aaa:

```{r}
codigos <- claves_con_1$COMUNA
rango <- seq(1:nrow(claves_con_1))
cadena <- paste("0",codigos[rango], sep = "")
cadena <- substr(cadena,(nchar(cadena)[rango])-(4),6)
codigos <- as.data.frame(codigos)
cadena <- as.data.frame(cadena)
comuna_corr <- cbind(claves_con_1,cadena)
#comuna_corr <- comuna_corr[,-c(2,3),drop=FALSE]
#names(comuna_corr)[3] <- "código" 
head(comuna_corr,10)
```

```{r}
unicos <- unique(comuna_corr)
head(unicos,10)
```






```{r}
#e <- table(claves_con_1$clave, claves_con_1$P17) 
library(MASS)
e <- xtabs(~clave+P17, data=claves_con_1)
e <- as.data.frame(e)
head(e,10)
```

```{r}
nrow(e)
```




1. Unir los codigos comunales correctos a las frecuencias

```{r}
tabla_1 = merge( x = e, y = unicos, by = "clave", all.x = TRUE)
head(tabla_1,10)
```


```{r}
nrow(tabla_1)
```

## Eliminemos la grasa y renombremos:

```{r}
tabla_2 <- tabla_1[, -c(2,5,6,7)]
names(tabla_2)[4] <- "código"  
head(tabla_2,10)
```



2. Unir los ingresos expandidos urbanos


```{r}
ingresos_expandidos_urbanos <- readRDS("ingresos_expandidos_casen_2017_totales_u.rds")
head(ingresos_expandidos_urbanos,10)
```



```{r}
tabla_3 = merge( x = tabla_2 , y = ingresos_expandidos_urbanos, by = "código", all.x = TRUE)
names(tabla_3)[2] <- "zona" 
names(tabla_3)[5] <- "comuna" 
names(tabla_3)[6] <- "tipo" 
tabla_3$zona <- as.character(tabla_3$zona) 
head(tabla_3,10)
```


hay que integrar las proporciones poblacionales zonales:

```{r}
tabla_de_prop_pob <- readRDS("../../../../archivos_grandes/tabla_de_prop_pob.rds")
names(tabla_de_prop_pob)[1] <- "zona" 
tabla_de_prop_pob$zona <- as.character(tabla_de_prop_pob$zona) 
head(tabla_de_prop_pob,10)
```

```{r}
tabla_4 = merge( x = tabla_3, y = tabla_de_prop_pob, by = "zona", all.x = TRUE)
head(tabla_4,10)
```

## Eliminemos la grasa y renombremos:

```{r}
tabla_5 <- tabla_4[, -c( 11,13)]
names(tabla_5)[2] <- "código"  
names(tabla_5)[3] <- "frecuencia_de_resp"  
names(tabla_5)[4] <- "region"  
head(tabla_5,10)
```


3. construir multipob


```{r}
tabla_5$multipob <- tabla_5$Ingresos_expandidos*tabla_5$p
head(tabla_5,10)
```






#  Análisis de regresión

Aplicaremos un análisis de regresión donde:

$$ Y(dependiente) = ingreso \ expandido \ por \ zona \ (multi\_pob)$$

$$ X(independiente) = frecuencia \ de \ población \ que \ posee \ la \ variable \ Censal \ respecto \ a \ la \ zona \ (Freq.x)  $$
<br>

##  Diagrama de dispersión loess

```{r}
scatter.smooth(x=tabla_5$frecuencia_de_resp, y=tabla_5$multipob, main="multi_pob ~ Freq",
     xlab = "Freq",
     ylab = "multi_pob",
           col = 2, is.na = T) 
```

##  Outliers 

Hemos demostrado en el punto 5.7.2 de [aquí](https://rpubs.com/dataintelligence/expansion_viviendas_001) que la exclusión de ouliers no genera ninguna mejora en el modelo de regresión.

##  Modelo lineal 

Aplicaremos un análisis de regresión lineal del ingreso expandido por zona sobre las frecuencias de respuestas zonales.

```{r}
linearMod <- lm( multipob~(frecuencia_de_resp) , data=tabla_5)
summary(linearMod) 
```

##  Gráfica de la recta de regresión lineal

```{r, warning = FALSE, message = FALSE}
ggplot(tabla_5, aes(x = frecuencia_de_resp, y = multipob)) + 
  geom_point() +
  stat_smooth(method = "lm", col = "red")
```


Si bien obtenemos nuestro modelo lineal da cuenta del 0.9659 de la variabilidad de los datos de respuesta en torno a su media, modelos alternativos pueden ofrecernos una explicación de la variable dependiente aún mayor.

#  Modelos alternativos

```{r}
### 8.1 Modelo cuadrático

linearMod <- lm( multipob~(frecuencia_de_resp^2) , data=tabla_5)
datos <- summary(linearMod)
dato <- datos$adj.r.squared
modelo <- "cuadrático"
sintaxis <- "linearMod <- lm( multi_pob~(Freq.x^2) , data=h_y_m_comuna_corr_01)"

modelos1 <- cbind(modelo,dato,sintaxis)


modelos1 <- cbind(modelo,dato,sintaxis)
 
### 8.2 Modelo cúbico
 
linearMod <- lm( multipob~(frecuencia_de_resp^3) , data=tabla_5)
datos <- summary(linearMod)
dato <- datos$adj.r.squared
modelo <- "cúbico"
sintaxis <- "linearMod <- lm( multi_pob~(Freq.x^3) , data=h_y_m_comuna_corr_01)"

modelos2 <- cbind(modelo,dato,sintaxis)
 
### 8.3 Modelo logarítmico
 
linearMod <- lm( multipob~log(frecuencia_de_resp) , data=tabla_5)
datos <- summary(linearMod)
dato <- datos$adj.r.squared
modelo <- "logarítmico"
sintaxis <- "linearMod <- lm( multi_pob~log(Freq.x) , data=h_y_m_comuna_corr_01)"

modelos3 <- cbind(modelo,dato,sintaxis)
 
### 8.5 Modelo con raíz cuadrada 
 
linearMod <- lm( multipob~sqrt(frecuencia_de_resp) , data=tabla_5)
datos <- summary(linearMod)
dato <- datos$adj.r.squared
modelo <- "raíz cuadrada"
sintaxis <- "linearMod <- lm( multi_pob~sqrt(Freq.x) , data=h_y_m_comuna_corr_01)"

modelos5 <- cbind(modelo,dato,sintaxis)
 
### 8.6 Modelo raíz-raíz
 
linearMod <- lm( sqrt(multipob)~sqrt(frecuencia_de_resp) , data=tabla_5)
datos <- summary(linearMod)
dato <- datos$adj.r.squared
modelo <- "raíz-raíz"
sintaxis <- "linearMod <- lm( sqrt(multi_pob)~sqrt(Freq.x) , data=h_y_m_comuna_corr_01)"

modelos6 <- cbind(modelo,dato,sintaxis)
 
### 8.7 Modelo log-raíz
 
linearMod <- lm( log(multipob)~sqrt(frecuencia_de_resp) , data=tabla_5)
datos <- summary(linearMod)
dato <- datos$adj.r.squared
modelo <- "log-raíz"
sintaxis <- "linearMod <- lm( log(multi_pob)~sqrt(Freq.x) , data=h_y_m_comuna_corr_01)"

modelos7 <- cbind(modelo,dato,sintaxis)
 
### 8.8 Modelo raíz-log
 
linearMod <- lm( sqrt(multipob)~log(frecuencia_de_resp) , data=tabla_5)
datos <- summary(linearMod)
dato <- datos$adj.r.squared
modelo <- "raíz-log"
sintaxis <- "linearMod <- lm( sqrt(multi_pob)~log(Freq.x) , data=h_y_m_comuna_corr_01)"

modelos8 <- cbind(modelo,dato,sintaxis)
 
### 8.9 Modelo log-log
 
linearMod <- lm( log(multipob)~log(frecuencia_de_resp) , data=tabla_5)
datos <- summary(linearMod)
dato <- datos$adj.r.squared
modelo <- "log-log"
sintaxis <- "linearMod <- lm( log(multi_pob)~log(Freq.x) , data=h_y_m_comuna_corr_01)"

modelos9 <- cbind(modelo,dato,sintaxis)
 
modelos_bind <- rbind(modelos1, modelos2,modelos3,modelos5,modelos6,modelos7,modelos8,modelos9)
modelos_bind <- as.data.frame(modelos_bind)

modelos_bind <<- modelos_bind[order(modelos_bind$dato, decreasing = T ),]

#h_y_m_comuna_corr_01 <<- comunas_censo_casen

kbl(modelos_bind) %>%
  kable_styling(bootstrap_options = c("striped", "hover")) %>%
  kable_paper() %>%
  scroll_box(width = "100%", height = "300px")
```

<br>

# Elección del modelo.

Elegimos el modelo log-log (8) pues tiene el más alto $R^2$

```{r}

#h_y_m_comuna_corr <- h_y_m_comuna_corr_01
metodo <- 8
switch (metodo,
        case = linearMod <- lm( multipob~(frecuencia_de_resp^2) , data=tabla_5),
        case = linearMod <- lm( multipob~(frecuencia_de_resp^3) , data=tabla_5),
        case = linearMod <- lm( multipob~log(frecuencia_de_resp) , data=tabla_5),
        case = linearMod <- lm( multipob~sqrt(frecuencia_de_resp) , data=tabla_5),
        case = linearMod <- lm( sqrt(multipob)~sqrt(frecuencia_de_resp) , data=tabla_5),
        case = linearMod <- lm( log(multipob)~sqrt(frecuencia_de_resp) , data=tabla_5),
        case = linearMod <- lm( sqrt(multipob)~log(frecuencia_de_resp) , data=tabla_5),
        case = linearMod <- lm( log(multipob)~log(frecuencia_de_resp) , data=tabla_5)
)
summary(linearMod)
```


 

##  Modelo log-log (**log-log**)

Es éste el modelo que nos entrega el mayor coeficiente de determinación de todos (0.98).


###  Diagrama de dispersión sobre **log-log**

Desplegamos una curva suavizada por loess en el diagrama de dispersión.

```{r}
scatter.smooth(x=log(tabla_5$frecuencia_de_resp), y=log(tabla_5$multipob), lpars = list(col = "red", lwd = 2, lty = 1), main="multi_pob ~ Freq.x")
```



```{r, warning = FALSE, message = FALSE}
ggplot(tabla_5, aes(x = log(frecuencia_de_resp) , y = log(multipob))) + geom_point() + stat_smooth(method = "lm", col = "red")
```

```{r}
head(tabla_5,10)
```



###  Análisis de residuos

```{r}
par(mfrow = c (2,2))
plot(linearMod)
```

###  Modelo log-log

$$ \hat Y = e^{\beta_0+\beta_1  ln{X}} $$


### Modelo real:

$$  \hat Y = e^{13.10300 + 1.06405 \cdot ln{X}}  $$


<br>
```{r}
linearMod <- lm( log(multipob)~log(frecuencia_de_resp) , data=tabla_5)
aa <- linearMod$coefficients[1]
bb <- linearMod$coefficients[2]
aa
bb
```



<br>

# Aplicación la regresión a los valores de la variable a nivel de zona

Esta nueva variable se llamará: est_ing

```{r}
tabla_5$est_ing <- exp(aa+bb*log(tabla_5$frecuencia_de_resp))


```

```{r}
head(tabla_5,10)
```

<br>

# División del valor estimado entre la población total de la zona para obtener el ingreso medio por zona

<br>

$$ Ingreso \_ Medio\_zona = est\_ing / (personas * p\_poblacional) $$  

<br>

```{r}
tabla_5$ing_medio_zona <- tabla_5$est_ing /(tabla_5$personas  * tabla_5$p)
```


```{r}
r3_100 <- tabla_5[c(1:100),]
kbl(r3_100) %>%
  kable_styling(bootstrap_options = c("striped", "hover")) %>%
  kable_paper() %>%
  scroll_box(width = "100%", height = "300px")
```






```{r}
pp <- ggplot(data = tabla_5) + geom_boxplot(aes(x=comuna, y=ing_medio_zona, color=comuna))
pp + theme(axis.text.x = element_text(angle = 40, vjust = 1, hjust=1))
```





<br>
Guardamos:

```{r}
saveRDS(tabla_5, "URBANO/region_01_P17_u_nuevo.rds")
```
 
```{r}
nrow(tabla_5)
```


<br>

# Referencias

https://rpubs.com/osoramirez/316691

https://dataintelligencechile.shinyapps.io/casenfinal

Manual_de_usuario_Censo_2017_16R.pdf\

http://www.censo2017.cl/microdatos/

Censo de Población y Vivienda\

https://www.ine.cl/estadisticas/sociales/censos-de-poblacion-y-vivienda/poblacion-y-vivienda


http://r-statistics.co/Linear-Regression.html

# Anexo:


## Modelos alternativos

### Modelo cuadrático

$$ \hat Y = \beta_0 + \beta_1  X^2  $$

### Modelo cúbico

$$ \hat Y = \beta_0 + \beta_1  X^3  $$

### Modelo logarítmico

$$ \hat Y = \beta_0 + \beta_1 ln X  $$

### Modelo exponencial

$$ \hat Y = \beta_0 + \beta_1  e^X  $$

No es aplicable sin una transformación pues los valores elevados a $e$ de Freq.x tienden a infinito. 

### Modelo con raíz cuadrada 

$$ \hat Y = \beta_0 + \beta_1  \sqrt {X}  $$

### raiz raiz

$$ \hat Y = {\beta_0}^2 + 2  \beta_0  \beta_1 \sqrt{X}+  \beta_1^2 X  $$

### Modelo log-raíz

$$ \hat Y = e^{\beta_0 + \beta_1 \sqrt{X}} $$

### Modelo raíz-log

$$ \hat Y = {\beta_0}^2 + 2  \beta_0  \beta_1 \ln{X}+  \beta_1^2 ln^2X  $$

### Modelo log-log

$$ \hat Y = e^{\beta_0+\beta_1  ln{X}} $$













