---
title: Correlaciones entre variables del Censo de Viviendas, Hogares y Personas e ingresos promedios comunales de la CASEN 2017.
author:
- name: VE-CC-AJ
  affiliation: DataIntelligence
subtitle: | 

date: "Jueves 01-06-2021"

abstract: |
  Calculamos correlaciones entre el ingreso promedio comunal **multiplicado por la población comunal** que llamaremos **ingresos expandidos** extraído de la Casen 2017 y las frecuencias de categorías de respuesta para todas las variables del Censo de viviendas, hogares y personas al 2017, también extraídas a nivel comunal.
  
  Haremos las correlaciones tanto a nivel Urbano como rural.
  
  Importante es aplicar la libreria **dplyr** para evitar que en los filtros se desplieguen series de tiempo.
    
header-includes:
   - \usepackage[]{babel}

output:
  html_document:
    toc: true
    toc_float: true
    theme: flatly
---

```{r setup, include=FALSE}
knitr::opts_chunk$set(echo = TRUE)
```
```{r, include=FALSE}
knitr::opts_chunk$set(echo = TRUE)
library(ggplot2)
#library(ggpubr)
library(markdown)
library(shiny)
library(shinythemes)
library(tidyverse)
library(magrittr)
library(lubridate)
#library(plotly)
library(kableExtra)
library(knitr)
library("readxl")
library(writexl)
#library(RPostgreSQL)
#library(devtools)
library(remotes)
library(DBI)
library(tidyverse)
library(kableExtra)
#library(reldist)
library("readxl")
library("writexl")
library(kableExtra)
library(PerformanceAnalytics)
library("rio")
library("dplyr")

```
<hr style="height:1px;border-width:1;color:Green;background-color:Green">
<br>

# 2 Pregunta **P15**:  Nivel del curso más alto aprobado, nivel Urbano

Area:
urbano = 1 rural = 2
<br>

1 Sala cuna o jardín infantil\
2 Prekínder\
3 Kínder\
4 Especial o diferencial\
5 Educación básica\
6 Primaria o preparatorio (sistema antiguo)\
7 Científico-humanista\
8 Técnica profesional\
9 Humanidades (sistema antiguo)\
10 Técnica comercial, industrial/normalista\ (sistema antiguo)\
11 Técnico superior (1-3 años)\
12 Profesional (4 o más años)\
13 Magíster\
14 Doctorado\
98 No aplica\
99 Missing\

### 2.3.1 Cálculo de frecuencias

Leemos las respuestas a la pregunta P15 del censo de **personas** 2017 y obtenemos la tabla de frecuencias por categoría de respuesta:

```{r, warning = FALSE}
tabla_con_clave <- readRDS("../censo_personas_con_clave_17")
tabla_con_clave <- filter(tabla_con_clave, tabla_con_clave$AREA == 1)
```

```{r}
b <- tabla_con_clave$COMUNA
c <- tabla_con_clave$P15
cross_tab =  xtabs( ~ unlist(b) + unlist(c))
tabla <- as.data.frame(cross_tab)
d <-tabla[!(tabla$Freq == 0),]
d$anio <- "2017"
```

```{r, warning = FALSE}
d_t <- filter(d,d$unlist.c. == 1)
for(i in 2:14){
  d_i <- filter(d,d$unlist.c. == i)
  d_t = merge( x = d_t, y = d_i, by = "unlist.b.", all.x = TRUE)
}

codigos <- d_t$unlist.b.
rango <- seq(1:nrow(d_t))
cadena <- paste("0",codigos[rango], sep = "")
cadena <- substr(cadena,(nchar(cadena)[rango])-(4),6)
codigos <- as.data.frame(codigos)
cadena <- as.data.frame(cadena)
comuna_corr <- cbind(d_t,cadena)
comuna_corr <- comuna_corr[,-c(1),drop=FALSE]

names(comuna_corr)[43] <- "código" 

ingresos_expandidos_2017 <- readRDS("Ingresos_expandidos_urbano_17.rds")

df_2017_2 = merge( x = comuna_corr, y = ingresos_expandidos_2017, by = "código", all.x = TRUE)

```

### 2.3.4 Renombre de columnas

```{r}
names(df_2017_2)[3] <- "Sala cuna"
names(df_2017_2)[6] <- "Prekínder"
names(df_2017_2)[9] <- "Kínder"
names(df_2017_2)[12] <- "Especial"
names(df_2017_2)[15] <- "Educación básica"
names(df_2017_2)[18] <- "Primaria"
names(df_2017_2)[21] <- "Científico-humanista"
names(df_2017_2)[24] <- "Técnica profesional"
names(df_2017_2)[27] <- "Humanidades"
names(df_2017_2)[30] <- "Técnica comercial"
names(df_2017_2)[33] <- "Técnico superior "
names(df_2017_2)[36] <- "Profesional"
names(df_2017_2)[39] <- "Magíster"
names(df_2017_2)[42] <- "Doctorado"
```


### 2.3.5 **Correlaciones**

#### 2.3.5.1 Pearson

```{r}
my_data <- df_2017_2[, c(3,6,9,12,15,18,21,24,27,30,33,36,39,42,48)]
chart.Correlation(my_data, histogram=TRUE, method = c( "pearson"), pch=20)
```

#### 2.3.5.2 Spearman

```{r, warning=FALSE}
chart.Correlation(my_data, histogram=TRUE, method = c( "spearman"), pch=20)
```

#### 2.3.5.3 Kendall

```{r}
chart.Correlation(my_data, histogram=TRUE, method = c( "kendall"), pch=20)
```



# 1 Pregunta **P15**:  Nivel del curso más alto aprobado, nivel Rural

Area:
urbano = 1 rural = 2
<br>

1 Sala cuna o jardín infantil\
2 Prekínder\
3 Kínder\
4 Especial o diferencial\
5 Educación básica\
6 Primaria o preparatorio (sistema antiguo)\
7 Científico-humanista\
8 Técnica profesional\
9 Humanidades (sistema antiguo)\
10 Técnica comercial, industrial/normalista\ (sistema antiguo)\
11 Técnico superior (1-3 años)\
12 Profesional (4 o más años)\
13 Magíster\
14 Doctorado\
98 No aplica\
99 Missing\

### 2.3.1 Cálculo de frecuencias

Leemos las respuestas a la pregunta P15 del censo de **personas** 2017 y obtenemos la tabla de frecuencias por categoría de respuesta:

```{r, warning = FALSE}
tabla_con_clave <- readRDS("../censo_personas_con_clave_17")
tabla_con_clave <- filter(tabla_con_clave, tabla_con_clave$AREA == 2)
```

```{r}
b <- tabla_con_clave$COMUNA
c <- tabla_con_clave$P15
cross_tab =  xtabs( ~ unlist(b) + unlist(c))
tabla <- as.data.frame(cross_tab)
d <-tabla[!(tabla$Freq == 0),]
d$anio <- "2017"
```

```{r, warning = FALSE}
d_t <- filter(d,d$unlist.c. == 1)
for(i in 2:14){
  d_i <- filter(d,d$unlist.c. == i)
  d_t = merge( x = d_t, y = d_i, by = "unlist.b.", all.x = TRUE)
}

codigos <- d_t$unlist.b.
rango <- seq(1:nrow(d_t))
cadena <- paste("0",codigos[rango], sep = "")
cadena <- substr(cadena,(nchar(cadena)[rango])-(4),6)
codigos <- as.data.frame(codigos)
cadena <- as.data.frame(cadena)
comuna_corr <- cbind(d_t,cadena)
comuna_corr <- comuna_corr[,-c(1),drop=FALSE]

names(comuna_corr)[43] <- "código" 

ingresos_expandidos_2017 <- readRDS("Ingresos_expandidos_rural_17.rds")

df_2017_2 = merge( x = comuna_corr, y = ingresos_expandidos_2017, by = "código", all.x = TRUE)

```

### 2.3.4 Renombre de columnas

```{r}
names(df_2017_2)[3] <- "Sala cuna"
names(df_2017_2)[6] <- "Prekínder"
names(df_2017_2)[9] <- "Kínder"
names(df_2017_2)[12] <- "Especial"
names(df_2017_2)[15] <- "Educación básica"
names(df_2017_2)[18] <- "Primaria"
names(df_2017_2)[21] <- "Científico-humanista"
names(df_2017_2)[24] <- "Técnica profesional"
names(df_2017_2)[27] <- "Humanidades"
names(df_2017_2)[30] <- "Técnica comercial"
names(df_2017_2)[33] <- "Técnico superior "
names(df_2017_2)[36] <- "Profesional"
names(df_2017_2)[39] <- "Magíster"
names(df_2017_2)[42] <- "Doctorado"
```

### 2.3.5 **Correlaciones**

### 2.3.5 **Correlaciones**

#### 2.3.5.1 Pearson

```{r}
my_data <- df_2017_2[, c(3,6,9,12,15,18,21,24,27,30,33,36,39,42,48)]
chart.Correlation(my_data, histogram=TRUE, method = c( "pearson"), pch=20)
```

#### 2.3.5.2 Spearman

```{r, warning=FALSE}
chart.Correlation(my_data, histogram=TRUE, method = c( "spearman"), pch=20)
```

#### 2.3.5.3 Kendall

```{r}
chart.Correlation(my_data, histogram=TRUE, method = c( "kendall"), pch=20)
```




