---
title: Correlaciones entre variables del CENSO de Viviendas, Hogares y Personas e Ingresos promedios comunales de la CASEN 2017.
author:
- name: VE-CC-AJ
  affiliation: DataIntelligence
subtitle: | 

date: "JUEVES 15-07-2021"

abstract: |
  Calculamos correlaciones entre el ingreso promedio comunal **multiplicado por la población también comunal** que llamaremos **ingresos expandidos** extraídos de la Casen 2017 y las frecuencias de respuesta por categoría a la pregunta **P15 Y P15A** del Censo de viviendas 2017, también extraídas a nivel comunal. Lo haremos a nivel nacional.
  
  Haremos las correlaciones tanto a nivel Urbano como Rural.
  
  Importante es aplicar la librería **dplyr** para evitar que en los filtros se desplieguen series de tiempo.
    
    Identificamos una violación a un supuesto a la correlación de Pearson; demostramos que lo correcto es aplicar la $\tau$ de Kendall.  
    
header-includes:
   - \usepackage[]{babel}

output:
  rmdformats::html_clean:
    highlight: kate
    toc: true
    use_bookdown: true    
---

<style type="text/css">
.main-container {
  max-width: 1600px;
  margin-left: 100px;
  margin-right: auto;
}
</style>


```{r, include=FALSE}
knitr::opts_chunk$set(echo = TRUE)
library(ggplot2)
#library(ggpubr)
library(markdown)
library(shiny)
library(shinythemes)
library(tidyverse)
library(magrittr)
library(lubridate)
#library(plotly)
library(kableExtra)
library(knitr)
library("readxl")
library(writexl)
#library(RPostgreSQL)
#library(devtools)
library(remotes)
library(DBI)
library(tidyverse)
library(kableExtra)
#library(reldist)
library("readxl")
library("writexl")
library(kableExtra)
library(PerformanceAnalytics)
library("rio")
library("dplyr")

```

<br> 

# Nivel nacional URBANO (código 1)

## Pregunta **P15 Y P15A**: Completó el nivel especificado

Categorías de respuesta:

1 Sala cuna o jardín infantil\
2 Prekínder\
3 Kínder\
4 Especial o diferencial\
5 Educación básica\
6 Primaria o preparatorio (sistema antiguo)\
7 Científico-humanista\
8 Técnica profesional\
9 Humanidades (sistema antiguo)\
10 Técnica comercial, industrial/normalista (sistema antiguo)\
11 Técnico superior (1-3 años)\
12 Profesional (4 o más años)\
13 Magíster\
14 Doctorado\
 
 

```{r, warning = FALSE, attr.source='.numberLines'}
tabla_con_clave <- readRDS("censos/censo_personas_con_clave_17")
tabla_con_clave_uu <- filter(tabla_con_clave, tabla_con_clave$AREA == 1)

tabla_con_clave_uu$P15U <-paste0(tabla_con_clave_uu$P15, tabla_con_clave_uu$P15A)

b <- tabla_con_clave_uu$COMUNA
c <- tabla_con_clave_uu$P15U
cross_tab =  xtabs( ~ unlist(b) + unlist(c))
tabla <- as.data.frame(cross_tab)
d <-tabla[!(tabla$Freq == 0),]
d$anio <- "2017"
```


```{r, warning = FALSE, attr.source='.numberLines'}
dd <- mutate_if(d, is.factor, as.character)
ddd <- mutate_if(dd, is.character, as.integer)
ddd <- sort(unique(ddd$unlist.c.))
 
d_t <- filter(dd,dd$unlist.c. == 11)
for(i in ddd[2:27]){
  d_i <- filter(dd,dd$unlist.c. == i)
  d_t = merge( x = d_t, y = d_i, by = "unlist.b.", all.x = TRUE)
  
  
}

```
 

```{r,attr.source='.numberLines', warning=FALSE}
codigos <- d_t$unlist.b.
rango <- seq(1:nrow(d_t))
cadena <- paste("0",codigos[rango], sep = "")
cadena <- substr(cadena,(nchar(cadena)[rango])-(4),6)
codigos <- as.data.frame(codigos)
cadena <- as.data.frame(cadena)
comuna_corr <- cbind(d_t,cadena)
comuna_corr <- comuna_corr[,-c(1),drop=FALSE] 
names(comuna_corr)[ncol(comuna_corr)] <- "código"

quitar <- seq(3,(ncol(comuna_corr)-1),3)
comuna_corr <- comuna_corr[,-c(quitar),drop=FALSE]

```

```{r, warning = FALSE, attr.source='.numberLines'} 
categorias <- c(
"Sala cuna o jardín infantil(sí)",
"Sala cuna o jardín infantil(no)",
"Prekínder(sí)",
"Kínder(sí)",
"Kínder(no)",
"Especial o diferencial(sí)",
"Especial o diferencial(no)",
"Educación básica(sí)",
"Educación básica(no)",
"Primaria o preparatorio (sistema antiguo)(sí)",
"Primaria o preparatorio (sistema antiguo)(no)",
"Científico-humanista(sí)",
"Científico-humanista(no)",
"Técnica profesional(sí)",
"Técnica profesional(no)",
"Humanidades (sistema antiguo)(sí)",
"Humanidades (sistema antiguo)(no)",
"Técnica comercial, industrial/normalista (sistema antiguo)(sí)",
"Técnica comercial, industrial/normalista (sistema antiguo)(no)",
"Técnico superior (1-3 años)(sí)",
"Técnico superior (1-3 años)(no)",
"Profesional (4 o más años)(sí)",
"Profesional (4 o más años)(no)",
"Magíster(sí)",
"Magíster(no)",
"Doctorado(sí)",
"Doctorado(no)")

III <- seq(2,54,2)
comuna_corr$sn
for (i in 1:100) {
      names(comuna_corr)[III[i]] <- paste0(categorias[i])
      
} 
```
 
 

```{r, warning = FALSE, attr.source='.numberLines'}
quitar <- seq(1,(ncol(comuna_corr)-1),2)
comuna_corr <- comuna_corr[,-c(quitar),drop=FALSE]
ingresos_expandidos_2017 <- readRDS("Ingresos_expandidos_urbano_17.rds")
df_2017_2 = merge( x = comuna_corr, y = ingresos_expandidos_2017, by = "código", all.x = TRUE)
```

```{r, attr.source='.numberLines', message=FALSE, warning=FALSE}
union_final_urb <- df_2017_2[,-c(1,(ncol(df_2017_2)-1))]
write_xlsx(union_final_urb, "P15_A__urbano.xlsx")
```


```{r, warning = FALSE, attr.source='.numberLines'}
data_sum <- summary(union_final_urb)
kbl(head(data_sum)) %>%
  kable_styling(bootstrap_options = c("striped", "hover")) %>%
  kable_paper() %>%
  scroll_box(width = "100%", height = "500px")
```


Graficas:


```{r, attr.source='.numberLines', message=FALSE, warning=FALSE}
library(plotly)

df_2017_fig <- df_2017_2[,-c((ncol(df_2017_2)-1))]

fig <- plot_ly(df_2017_fig, x = df_2017_fig$código, y = df_2017_fig[,2]
, name = colnames(df_2017_fig[2]), type = 'scatter', mode = 'lines',
                 width=7000, height=400) 

grafica_fn <- function(g){
  fig <<- fig %>% add_trace(y = ~df_2017_fig[,g]
, name = colnames(df_2017_fig[g]), mode = 'lines',
                 width=7000, height=400) 
}
for (g in 3:(ncol(df_2017_2)-1)) {
grafica_fn(g)

}

fig <- fig %>% layout(autosize = T )
fig 
```



#  **Correlaciones**

La distribución es asimétrica, poseyendo un sesgo positivo.

<div class = "row">
<div class = "col-md-6"> 
```{r, attr.source='.numberLines', message=FALSE, warning=FALSE, echo=FALSE }
df_2017_2f <- filter(union_final_urb, union_final_urb$ingresos_expandidos != 'is.na')
III <- seq(1,(ncol(df_2017_2f)-1),1)
my_data <- df_2017_2f[, c(III)]
my_data <- my_data[,c(1,3,4,6,8,10,12,14,16,18,20,22,24,26)]
tabla <- cor(x=my_data, y=df_2017_2f$ingresos_expandidos, method=c("kendall"), use = "pairwise")
tabla <- as.data.frame(tabla)
colnames(tabla) <- "Correlación" 
saveRDS(tabla,"tablas_de_corr/C_P15_A_sí_URB.rds")
tabla %>%
  rownames_to_column("Nivel del curso más alto aprobado") %>%  
  mutate(Correlación = cell_spec(Correlación, background=ifelse(Correlación == max(Correlación), "#fc0303", "#5cb81f"))) %>% 
  kbl(booktabs = T, linesep = "", escape=FALSE, caption = "Sí termino") %>% 
    kable_paper(full_width = F) %>%
    column_spec(1, color = "black")%>%
    column_spec(2, color = "white")%>%
  scroll_box(height = "300px")
```
</div>
<div class = "col-md-6">
```{r, attr.source='.numberLines', message=FALSE, warning=FALSE, echo=FALSE }
df_2017_2f <- filter(union_final_urb, union_final_urb$ingresos_expandidos != 'is.na')
III <- seq(1,(ncol(df_2017_2f)-1),1)
my_data <- df_2017_2f[, c(III)] 
my_data <- my_data[,c(2,5,7,9,11,13,15,17,19,21,23,25,27)]
tabla <- cor(x=my_data, y=df_2017_2f$ingresos_expandidos, method=c("kendall"), use = "pairwise")
tabla <- as.data.frame(tabla)
colnames(tabla) <- "Correlación" 
saveRDS(tabla,"tablas_de_corr/C_P15_A_no_URB.rds")
tabla %>%
  rownames_to_column("Nivel del curso más alto aprobado") %>%  
  mutate(Correlación = cell_spec(Correlación, background=ifelse(Correlación == max(Correlación), "#fc0303", "#5cb81f"))) %>% 
  kbl(booktabs = T, linesep = "", escape=FALSE, caption = "No termino") %>% 
    kable_paper(full_width = F) %>%
    column_spec(1, color = "black")%>%
    column_spec(2, color = "white")%>%
  scroll_box(height = "300px")
```
</div>
</div>

### Kendall 

```{r, warning = FALSE, attr.source='.numberLines'}
i <- 1
f <- 10
for (cc in 1:2) {
III <- seq(i,f)
print(paste0(i-1,"-",f-1))
df_2017_2_sub_subset <- union_final_urb[,c(III,ncol(union_final_urb))]
chart.Correlation(df_2017_2_sub_subset, histogram=TRUE, method = c( "kendall"), pch=20)

i <- i+10
f <- f+10
}

# print("21 - 28")
df_2017_2_sub_subset <- union_final_urb[,c(22:28)]
chart.Correlation(df_2017_2_sub_subset, histogram=TRUE, method = c( "kendall"), pch=20)
```
 
### Pearson 

```{r, warning = FALSE, attr.source='.numberLines'}
i <- 1
f <- 10
for (cc in 1:2) {
III <- seq(i,f)
print(paste0(i-1,"-",f-1))
df_2017_2_sub_subset <- union_final_urb[,c(III,ncol(union_final_urb))]
chart.Correlation(df_2017_2_sub_subset, histogram=TRUE, method = c( "pearson"), pch=20)

i <- i+10
f <- f+10
}

# print("21 - 23")
df_2017_2_sub_subset <- union_final_urb[,c(22:28)]
chart.Correlation(df_2017_2_sub_subset, histogram=TRUE, method = c( "pearson"), pch=20)
```

### Spearman

```{r, warning = FALSE, attr.source='.numberLines'}
i <- 1
f <- 10
for (cc in 1:2) {
III <- seq(i,f)
print(paste0(i-1,"-",f-1))
df_2017_2_sub_subset <- union_final_urb[,c(III,ncol(union_final_urb))]
chart.Correlation(df_2017_2_sub_subset, histogram=TRUE, method = c( "spearman"), pch=20)

i <- i+10
f <- f+10
}

# print("21 - 23")
df_2017_2_sub_subset <- union_final_urb[,c(22:28)]
chart.Correlation(df_2017_2_sub_subset, histogram=TRUE, method = c( "spearman"), pch=20)
```


# Nivel nacional RURAL (código 2)

 
```{r, warning = FALSE, attr.source='.numberLines'}
tabla_con_clave <- readRDS("censos/censo_personas_con_clave_17")
tabla_con_clave_uu <- filter(tabla_con_clave, tabla_con_clave$AREA == 2)

tabla_con_clave_uu$P15U <-paste0(tabla_con_clave_uu$P15, tabla_con_clave_uu$P15A)

b <- tabla_con_clave_uu$COMUNA
c <- tabla_con_clave_uu$P15U
cross_tab =  xtabs( ~ unlist(b) + unlist(c))
tabla <- as.data.frame(cross_tab)
d <-tabla[!(tabla$Freq == 0),]
d$anio <- "2017"
```


```{r, warning = FALSE, attr.source='.numberLines'}
dd <- mutate_if(d, is.factor, as.character)
ddd <- mutate_if(dd, is.character, as.integer)
ddd <- sort(unique(ddd$unlist.c.))

```


```{r, warning = FALSE, attr.source='.numberLines'}
d_t <- filter(dd,dd$unlist.c. == 11)
for(i in ddd[2:27]){
  d_i <- filter(dd,dd$unlist.c. == i)
  d_t = merge( x = d_t, y = d_i, by = "unlist.b.", all.x = TRUE)
  
  
}

```
 

```{r,attr.source='.numberLines', warning=FALSE}
codigos <- d_t$unlist.b.
rango <- seq(1:nrow(d_t))
cadena <- paste("0",codigos[rango], sep = "")
cadena <- substr(cadena,(nchar(cadena)[rango])-(4),6)
codigos <- as.data.frame(codigos)
cadena <- as.data.frame(cadena)
comuna_corr <- cbind(d_t,cadena)
comuna_corr <- comuna_corr[,-c(1),drop=FALSE] 
names(comuna_corr)[ncol(comuna_corr)] <- "código"

quitar <- seq(3,(ncol(comuna_corr)-1),3)
comuna_corr <- comuna_corr[,-c(quitar),drop=FALSE]

```

```{r, warning = FALSE, attr.source='.numberLines'} 
categorias <- c(
"Sala cuna o jardín infantil(sí)",
"Sala cuna o jardín infantil(no)",
"Prekínder(sí)",
"Kínder(sí)",
"Kínder(no)",
"Especial o diferencial(sí)",
"Especial o diferencial(no)",
"Educación básica(sí)",
"Educación básica(no)",
"Primaria o preparatorio (sistema antiguo)(sí)",
"Primaria o preparatorio (sistema antiguo)(no)",
"Científico-humanista(sí)",
"Científico-humanista(no)",
"Técnica profesional(sí)",
"Técnica profesional(no)",
"Humanidades (sistema antiguo)(sí)",
"Humanidades (sistema antiguo)(no)",
"Técnica comercial, industrial/normalista (sistema antiguo)(sí)",
"Técnica comercial, industrial/normalista (sistema antiguo)(no)",
"Técnico superior (1-3 años)(sí)",
"Técnico superior (1-3 años)(no)",
"Profesional (4 o más años)(sí)",
"Profesional (4 o más años)(no)",
"Magíster(sí)",
"Magíster(no)",
"Doctorado(sí)",
"Doctorado(no)")

III <- seq(2,54,2) 
for (i in 1:100) {
      names(comuna_corr)[III[i]] <- paste0(categorias[i])
      
} 
```
 
 

```{r, warning = FALSE, attr.source='.numberLines'}
quitar <- seq(1,(ncol(comuna_corr)-1),2)
comuna_corr <- comuna_corr[,-c(quitar),drop=FALSE]
ingresos_expandidos_2017 <- readRDS("Ingresos_expandidos_rural_17.rds")
df_2017_2 = merge( x = comuna_corr, y = ingresos_expandidos_2017, by = "código", all.x = TRUE)
```

```{r, attr.source='.numberLines', message=FALSE, warning=FALSE}
union_final_urb <- df_2017_2[,-c(1,(ncol(df_2017_2)-1))]
write_xlsx(union_final_urb, "P15_A_rural.xlsx")
```


```{r, warning = FALSE, attr.source='.numberLines'}
data_sum <- summary(union_final_urb)
kbl(head(data_sum)) %>%
  kable_styling(bootstrap_options = c("striped", "hover")) %>%
  kable_paper() %>%
  scroll_box(width = "100%", height = "500px")
```


Graficas:


```{r, attr.source='.numberLines', message=FALSE, warning=FALSE}
library(plotly)

df_2017_fig <- df_2017_2[,-c((ncol(df_2017_2)-1))]

fig <- plot_ly(df_2017_fig, x = df_2017_fig$código, y = df_2017_fig[,2]
, name = colnames(df_2017_fig[2]), type = 'scatter', mode = 'lines',
                 width=7000, height=400) 

grafica_fn <- function(g){
  fig <<- fig %>% add_trace(y = ~df_2017_fig[,g]
, name = colnames(df_2017_fig[g]), mode = 'lines',
                 width=7000, height=400) 
}
for (g in 3:(ncol(df_2017_2)-1)) {
grafica_fn(g)

}

fig <- fig %>% layout(autosize = T )
fig 
```



#  **Correlaciones**

La distribución es asimétrica, poseyendo un sesgo positivo.

<div class = "row">
<div class = "col-md-6"> 
```{r, attr.source='.numberLines', message=FALSE, warning=FALSE, echo=FALSE }
df_2017_2f <- filter(union_final_urb, union_final_urb$ingresos_expandidos != 'is.na')
III <- seq(1,(ncol(df_2017_2f)-1),1)
my_data <- df_2017_2f[, c(III)]
my_data <- my_data[,c(1,3,4,6,8,10,12,14,16,18,20,22,24,26)]
tabla <- cor(x=my_data, y=df_2017_2f$ingresos_expandidos, method=c("kendall"), use = "pairwise")
tabla <- as.data.frame(tabla)
colnames(tabla) <- "Correlación" 
saveRDS(tabla,"tablas_de_corr/C_P15_A_sí_RU.rds")
tabla %>%
  rownames_to_column("Nivel del curso más alto aprobado") %>%  
  mutate(Correlación = cell_spec(Correlación, background=ifelse(Correlación == max(Correlación), "#fc0303", "#5cb81f"))) %>% 
  kbl(booktabs = T, linesep = "", escape=FALSE, caption = "Sí termino") %>% 
    kable_paper(full_width = F) %>%
    column_spec(1, color = "black")%>%
    column_spec(2, color = "white")%>%
  scroll_box(height = "300px")
```
</div>
<div class = "col-md-6">
```{r, attr.source='.numberLines', message=FALSE, warning=FALSE, echo=FALSE }
df_2017_2f <- filter(union_final_urb, union_final_urb$ingresos_expandidos != 'is.na')
III <- seq(1,(ncol(df_2017_2f)-1),1)
my_data <- df_2017_2f[, c(III)] 
my_data <- my_data[,c(2,5,7,9,11,13,15,17,19,21,23,25,27)]
tabla <- cor(x=my_data, y=df_2017_2f$ingresos_expandidos, method=c("kendall"), use = "pairwise")
tabla <- as.data.frame(tabla)
colnames(tabla) <- "Correlación" 
saveRDS(tabla,"tablas_de_corr/C_P15_A_no_RU.rds")
tabla %>%
  rownames_to_column("Nivel del curso más alto aprobado") %>%  
  mutate(Correlación = cell_spec(Correlación, background=ifelse(Correlación == max(Correlación), "#fc0303", "#5cb81f"))) %>% 
  kbl(booktabs = T, linesep = "", escape=FALSE, caption = "No termino") %>% 
    kable_paper(full_width = F) %>%
    column_spec(1, color = "black")%>%
    column_spec(2, color = "white")%>%
  scroll_box(height = "300px")
```
</div>
</div>

### Kendall 

```{r, warning = FALSE, attr.source='.numberLines'}
i <- 1
f <- 10
for (cc in 1:2) {
III <- seq(i,f)
print(paste0(i-1,"-",f-1))
df_2017_2_sub_subset <- union_final_urb[,c(III,ncol(union_final_urb))]
chart.Correlation(df_2017_2_sub_subset, histogram=TRUE, method = c( "kendall"), pch=20)

i <- i+10
f <- f+10
}

# print("21 - 28")
df_2017_2_sub_subset <- union_final_urb[,c(22:28)]
chart.Correlation(df_2017_2_sub_subset, histogram=TRUE, method = c( "kendall"), pch=20)
```
 
### Pearson 

```{r, warning = FALSE, attr.source='.numberLines'}
i <- 1
f <- 10
for (cc in 1:2) {
III <- seq(i,f)
print(paste0(i-1,"-",f-1))
df_2017_2_sub_subset <- union_final_urb[,c(III,ncol(union_final_urb))]
chart.Correlation(df_2017_2_sub_subset, histogram=TRUE, method = c( "pearson"), pch=20)

i <- i+10
f <- f+10
}

# print("21 - 23")
df_2017_2_sub_subset <- union_final_urb[,c(22:28)]
chart.Correlation(df_2017_2_sub_subset, histogram=TRUE, method = c( "pearson"), pch=20)
```

### Spearman

```{r, warning = FALSE, attr.source='.numberLines'}
i <- 1
f <- 10
for (cc in 1:2) {
III <- seq(i,f)
print(paste0(i-1,"-",f-1))
df_2017_2_sub_subset <- union_final_urb[,c(III,ncol(union_final_urb))]
chart.Correlation(df_2017_2_sub_subset, histogram=TRUE, method = c( "spearman"), pch=20)

i <- i+10
f <- f+10
}

# print("21 - 23")
df_2017_2_sub_subset <- union_final_urb[,c(22:28)]
chart.Correlation(df_2017_2_sub_subset, histogram=TRUE, method = c( "spearman"), pch=20)
```
 


























