---
title: Correlaciones entre variables del CENSO de Viviendas, Hogares y Personas e Ingresos promedios comunales de la CASEN 2017.
author:
- name: VE-CC-AJ
  affiliation: DataIntelligence
subtitle: | 

date: "Jueves 15-07-2021"

abstract: |
  Calculamos correlaciones entre el ingreso promedio comunal **multiplicado por la población también comunal** que llamaremos **ingresos expandidos** extraídos de la Casen 2017 y las frecuencias de respuesta por categoría a la pregunta **P20** del Censo de viviendas 2017, también extraídas a nivel comunal. Lo haremos a nivel nacional.
  
  Haremos las correlaciones tanto a nivel Urbano como Rural.
  
  Importante es aplicar la librería **dplyr** para evitar que en los filtros se desplieguen series de tiempo.
    
    Identificamos una violación a un supuesto a la correlación de Pearson; demostramos que lo correcto es aplicar la $\tau$ de Kendall.  
    
header-includes:
   - \usepackage[]{babel}

output:
  rmdformats::html_clean:
    highlight: kate
    toc: true
    use_bookdown: true    
---

<style type="text/css">
.main-container {
  max-width: 1600px;
  margin-left: 100px;
  margin-right: auto;
}
</style>


```{r, include=FALSE}
knitr::opts_chunk$set(echo = TRUE)
library(ggplot2)
#library(ggpubr)
library(markdown)
library(shiny)
library(shinythemes)
library(tidyverse)
library(magrittr)
library(lubridate)
#library(plotly)
library(kableExtra)
library(knitr)
library("readxl")
library(writexl)
#library(RPostgreSQL)
#library(devtools)
library(remotes)
library(DBI)
library(tidyverse)
library(kableExtra)
#library(reldist)
library("readxl")
library("writexl")
library(kableExtra)
library(PerformanceAnalytics)
library("rio")
library("dplyr")

```

<br> 

# Nivel nacional URBANO (código 1)

## Pregunta **P18**: Rama de actividad económica

Categorías de respuesta:

1 A Agricultura, ganadería, silvicultura y pesca\
2 B Explotación de minas y canteras\
3 C Industrias manufactureras\
4 D Suministro de electricidad, gas, vapor y aire acondicionado\
5 E Suministro de agua; evacuación de aguas residuales, gestión de desechos y descontaminación\
6 F Construcción\
7 G Comercio al por mayor y al por menor; reparación de vehículos automotores y motocicletas\
8 H Transporte y almacenamiento\
9 I Actividades de alojamiento y de servicios de comidas\
10 J Información y comunicaciones\
11 K Actividades financieras y de seguros\
12 L Actividades inmobiliarias\
13 M Actividades profesionales, científicas y técnicas\
14 N Actividades de servicios administrativos y de apoyo\
15 O Administración pública y defensa; planes de seguridad social de afiliación obligatoria\
16 P Enseñanza\
17 Q Actividades de atención de la salud humana y de asistencia social\
18 R Actividades artísticas, de entretenimiento y recreativas\
19 S Otras actividades de servicios\
20 T Actividades de los hogares como empleadores; actividades no diferenciadas de los hogares como productores de bienes y servicios para uso propio\
21 U Actividades de organizaciones y órganos extraterritoriales\
22 Z Rama no declarada\

##  Generación de tabla de contingencia para la variable P18
 

```{r,attr.source='.numberLines', warning=FALSE}
tabla_con_clave <- readRDS("censos/censo_personas_con_clave_17")
tabla_con_clave_u <- filter(tabla_con_clave, tabla_con_clave$AREA == 1)
b <- tabla_con_clave_u$COMUNA
c <- tabla_con_clave_u$P18
cross_tab =  xtabs( ~ unlist(b) + unlist(c))
tabla <- as.data.frame(cross_tab)
d <-tabla[!(tabla$Freq == 0),]
d$anio <- "2017"
d <- mutate_if(d, is.factor, as.character)
letras <- c("A", "B", "C", "D", "E", "F", "G", "H", "I", "J", "K", "L", "M", "N", "O", "P", "Q", "R", "S", "T", "U", "Z")
numeros <- seq(letras)
for (n in 1:22) {
  d$unlist.c.[d$unlist.c. == letras[n]] <- n
}

d_t <- filter(d,d$unlist.c. == 1)
for(i in 2:22){
  d_i <- filter(d,d$unlist.c. == i)
  d_t = merge( x = d_t, y = d_i, by = "unlist.b.", all.x = TRUE)
}

```


```{r,attr.source='.numberLines', warning=FALSE}
codigos <- d_t$unlist.b.
rango <- seq(1:nrow(d_t))
cadena <- paste("0",codigos[rango], sep = "")
cadena <- substr(cadena,(nchar(cadena)[rango])-(4),6)
codigos <- as.data.frame(codigos)
cadena <- as.data.frame(cadena)
comuna_corr <- cbind(d_t,cadena)
comuna_corr <- comuna_corr[,-c(1),drop=FALSE] 
names(comuna_corr)[ncol(comuna_corr)] <- "código"

```

```{r, warning = FALSE, attr.source='.numberLines'}
quitar <- seq(3,(ncol(comuna_corr)-1),3)
comuna_corr <- comuna_corr[,-c(quitar),drop=FALSE]
names(comuna_corr)[2] <- "Agricultura"
names(comuna_corr)[4] <- "Explotación"
names(comuna_corr)[6] <- "Industrias"
names(comuna_corr)[8] <- "Suministro de electricidad"
names(comuna_corr)[10] <- "Suministro de agua"
names(comuna_corr)[12] <- "Construcción"
names(comuna_corr)[14] <- "Comercio"
names(comuna_corr)[16] <- "Transporte"
names(comuna_corr)[18] <- "Actividades de alojamiento"
names(comuna_corr)[20] <- "Información"
names(comuna_corr)[22] <- "Actividades financieras"
names(comuna_corr)[24] <- "Actividades inmobiliarias"
names(comuna_corr)[26] <- "Actividades profesionales"
names(comuna_corr)[28] <- "Actividades de servicios"
names(comuna_corr)[30] <- "Administración pública"
names(comuna_corr)[32] <- "Enseñanza"
names(comuna_corr)[34] <- "salud humana"
names(comuna_corr)[36] <- "Actividades artísticas"
names(comuna_corr)[38] <- "Otras actividades"
names(comuna_corr)[40] <- "Actividades de los hogares"
names(comuna_corr)[42] <- "Actividades de organizaciones"
names(comuna_corr)[44] <- "Rama no declarada"
```


```{r, warning = FALSE, attr.source='.numberLines'}
quitar <- seq(1,(ncol(comuna_corr)-1),2)
comuna_corr <- comuna_corr[,-c(quitar),drop=FALSE]
ingresos_expandidos_2017 <- readRDS("Ingresos_expandidos_urbano_17.rds")
df_2017_2 = merge( x = comuna_corr, y = ingresos_expandidos_2017, by = "código", all.x = TRUE)
```

```{r, attr.source='.numberLines', message=FALSE, warning=FALSE}
union_final_urb <- df_2017_2[,-c(1,(ncol(df_2017_2)-1))]
write_xlsx(union_final_urb, "P18_urbano.xlsx")
```


```{r, warning = FALSE, attr.source='.numberLines'}
data_sum <- summary(union_final_urb)
kbl(head(data_sum)) %>%
  kable_styling(bootstrap_options = c("striped", "hover")) %>%
  kable_paper() %>%
  scroll_box(width = "100%", height = "500px")
```


## Graficas:


```{r, attr.source='.numberLines', message=FALSE, warning=FALSE}
library(plotly)

df_2017_fig <- df_2017_2[,-c((ncol(df_2017_2)-1))]

fig <- plot_ly(df_2017_fig, x = df_2017_fig$código, y = df_2017_fig[,2]
, name = colnames(df_2017_fig[2]), type = 'scatter', mode = 'lines',
                 width=7000, height=400) 

grafica_fn <- function(g){
  fig <<- fig %>% add_trace(y = ~df_2017_fig[,g]
, name = colnames(df_2017_fig[g]), mode = 'lines',
                 width=7000, height=400) 
}
for (g in 3:(ncol(df_2017_2)-1)) {
grafica_fn(g)

}

fig <- fig %>% layout(autosize = T )
fig 
```



#  **Correlaciones**

La distribución es asimétrica, poseyendo un sesgo positivo.

```{r, attr.source='.numberLines', message=FALSE, warning=FALSE}
df_2017_2f <- filter(union_final_urb, union_final_urb$ingresos_expandidos != 'is.na')
III <- seq(1,(ncol(df_2017_2f)-1),1)
my_data <- df_2017_2f[, c(III)]
tabla <- cor(x=my_data, y=df_2017_2f$ingresos_expandidos, method=c("kendall"), use = "pairwise")
tabla <- as.data.frame(tabla)
tabla <- tabla %>% drop_na()
colnames(tabla) <- "Correlación"
saveRDS(tabla,"tablas_de_corr/C_P18_URB.rds")
tabla %>%
  rownames_to_column("Rama de actividad económica") %>%  
  mutate(Correlación = cell_spec(Correlación, background=ifelse(Correlación == max(Correlación), "#fc0303", "#5cb81f"))) %>% 
  kbl(booktabs = T, linesep = "", escape=FALSE) %>% 
    kable_paper(full_width = F) %>%
    column_spec(1, color = "black")%>%
    column_spec(2, color = "white")
```

##  Kendall
  
```{r, warning = FALSE, attr.source='.numberLines'}
i <- 1
f <- 11
for (cc in 1:2) {
III <- seq(i,f)
print(paste0(i-1,"-",f-1))
df_2017_2_sub_subset <- union_final_urb[,c(III,ncol(union_final_urb))]
chart.Correlation(df_2017_2_sub_subset, histogram=TRUE, method = c( "kendall"), pch=20)

i <- i+10
f <- f+f
}
```
 

##  Pearson
 
```{r, warning = FALSE, attr.source='.numberLines'}
i <- 1
f <- 11
for (cc in 1:2) {
III <- seq(i,f)
print(paste0(i-1,"-",f-1))
df_2017_2_sub_subset <- union_final_urb[,c(III,ncol(union_final_urb))]
chart.Correlation(df_2017_2_sub_subset, histogram=TRUE, method = c( "pearson"), pch=20)

i <- i+10
f <- f+f
}
```

##  Spearman

```{r,attr.source='.numberLines', warning=FALSE}
i <- 1
f <- 11
for (cc in 1:2) {
III <- seq(i,f)
print(paste0(i-1,"-",f-1))
df_2017_2_sub_subset <- union_final_urb[,c(III,ncol(union_final_urb))]
chart.Correlation(df_2017_2_sub_subset, histogram=TRUE, method = c( "spearman"), pch=20)

i <- i+10
f <- f+f
}
```


# Nivel nacional RURAL (código 2)

```{r,attr.source='.numberLines', warning=FALSE}
tabla_con_clave <- readRDS("censos/censo_personas_con_clave_17")
tabla_con_clave_u <- filter(tabla_con_clave, tabla_con_clave$AREA == 2)
b <- tabla_con_clave_u$COMUNA
c <- tabla_con_clave_u$P18
cross_tab =  xtabs( ~ unlist(b) + unlist(c))
tabla <- as.data.frame(cross_tab)
d <-tabla[!(tabla$Freq == 0),]
d$anio <- "2017"
d <- mutate_if(d, is.factor, as.character)
letras <- c("A", "B", "C", "D", "E", "F", "G", "H", "I", "J", "K", "L", "M", "N", "O", "P", "Q", "R", "S", "T", "U", "Z")
numeros <- seq(letras)
for (n in 1:22) {
  d$unlist.c.[d$unlist.c. == letras[n]] <- n
}

d_t <- filter(d,d$unlist.c. == 1)
for(i in 2:22){
  d_i <- filter(d,d$unlist.c. == i)
  d_t = merge( x = d_t, y = d_i, by = "unlist.b.", all.x = TRUE)
}

```


```{r,attr.source='.numberLines', warning=FALSE}
codigos <- d_t$unlist.b.
rango <- seq(1:nrow(d_t))
cadena <- paste("0",codigos[rango], sep = "")
cadena <- substr(cadena,(nchar(cadena)[rango])-(4),6)
codigos <- as.data.frame(codigos)
cadena <- as.data.frame(cadena)
comuna_corr <- cbind(d_t,cadena)
comuna_corr <- comuna_corr[,-c(1),drop=FALSE] 
names(comuna_corr)[ncol(comuna_corr)] <- "código"

```

```{r, warning = FALSE, attr.source='.numberLines'}
quitar <- seq(3,(ncol(comuna_corr)-1),3)
comuna_corr <- comuna_corr[,-c(quitar),drop=FALSE]
names(comuna_corr)[2] <- "Agricultura"
names(comuna_corr)[4] <- "Explotación"
names(comuna_corr)[6] <- "Industrias"
names(comuna_corr)[8] <- "Suministro de electricidad"
names(comuna_corr)[10] <- "Suministro de agua"
names(comuna_corr)[12] <- "Construcción"
names(comuna_corr)[14] <- "Comercio"
names(comuna_corr)[16] <- "Transporte"
names(comuna_corr)[18] <- "Actividades de alojamiento"
names(comuna_corr)[20] <- "Información"
names(comuna_corr)[22] <- "Actividades financieras"
names(comuna_corr)[24] <- "Actividades inmobiliarias"
names(comuna_corr)[26] <- "Actividades profesionales"
names(comuna_corr)[28] <- "Actividades de servicios"
names(comuna_corr)[30] <- "Administración pública"
names(comuna_corr)[32] <- "Enseñanza"
names(comuna_corr)[34] <- "salud humana"
names(comuna_corr)[36] <- "Actividades artísticas"
names(comuna_corr)[38] <- "Otras actividades"
names(comuna_corr)[40] <- "Actividades de los hogares"
names(comuna_corr)[42] <- "Actividades de organizaciones"
names(comuna_corr)[44] <- "Rama no declarada"
```


```{r, warning = FALSE, attr.source='.numberLines'}
quitar <- seq(1,(ncol(comuna_corr)-1),2)
comuna_corr <- comuna_corr[,-c(quitar),drop=FALSE]
ingresos_expandidos_2017 <- readRDS("Ingresos_expandidos_rural_17.rds")
df_2017_2 = merge( x = comuna_corr, y = ingresos_expandidos_2017, by = "código", all.x = TRUE)
```

```{r, attr.source='.numberLines', message=FALSE, warning=FALSE}
union_final_urb <- df_2017_2[,-c(1,(ncol(df_2017_2)-1))]
write_xlsx(union_final_urb, "P18_rural.xlsx")
```


```{r, warning = FALSE, attr.source='.numberLines'}
data_sum <- summary(union_final_urb)
kbl(head(data_sum)) %>%
  kable_styling(bootstrap_options = c("striped", "hover")) %>%
  kable_paper() %>%
  scroll_box(width = "100%", height = "500px")
```


Graficas:


```{r, attr.source='.numberLines', message=FALSE, warning=FALSE}
library(plotly)

df_2017_fig <- df_2017_2[,-c((ncol(df_2017_2)-1))]

fig <- plot_ly(df_2017_fig, x = df_2017_fig$código, y = df_2017_fig[,2]
, name = colnames(df_2017_fig[2]), type = 'scatter', mode = 'lines',
                 width=7000, height=400) 

grafica_fn <- function(g){
  fig <<- fig %>% add_trace(y = ~df_2017_fig[,g]
, name = colnames(df_2017_fig[g]), mode = 'lines',
                 width=7000, height=400) 
}
for (g in 3:(ncol(df_2017_2)-1)) {
grafica_fn(g)

}

fig <- fig %>% layout(autosize = T )
fig 
```



#  **Correlaciones**

La distribución es asimétrica, poseyendo un sesgo positivo.

```{r, attr.source='.numberLines', message=FALSE, warning=FALSE}
df_2017_2f <- filter(union_final_urb, union_final_urb$ingresos_expandidos != 'is.na')
III <- seq(1,(ncol(df_2017_2f)-1),1)
my_data <- df_2017_2f[, c(III)]
tabla <- cor(x=my_data, y=df_2017_2f$ingresos_expandidos, method=c("kendall"), use = "pairwise")
tabla <- as.data.frame(tabla)
tabla <- tabla %>% drop_na()
colnames(tabla) <- "Correlación"
saveRDS(tabla,"tablas_de_corr/C_P18_RU.rds")
tabla %>%
  rownames_to_column("Rama de actividad económica") %>%  
  mutate(Correlación = cell_spec(Correlación, background=ifelse(Correlación == max(Correlación), "#fc0303", "#5cb81f"))) %>% 
  kbl(booktabs = T, linesep = "", escape=FALSE) %>% 
    kable_paper(full_width = F) %>%
    column_spec(1, color = "black")%>%
    column_spec(2, color = "white")
```

 ##  Kendall
  <div class = "row">
```{r, warning = FALSE, attr.source='.numberLines'}
i <- 1
f <- 11
for (cc in 1:2) {
III <- seq(i,f)
print(paste0(i-1,"-",f-1))
df_2017_2_sub_subset <- union_final_urb[,c(III,ncol(union_final_urb))]
chart.Correlation(df_2017_2_sub_subset, histogram=TRUE, method = c( "kendall"), pch=20)

i <- i+10
f <- f+f
}
```
<div> 

##  Pearson
 
```{r, warning = FALSE, attr.source='.numberLines'}
i <- 1
f <- 11
for (cc in 1:2) {
III <- seq(i,f)
print(paste0(i-1,"-",f-1))
df_2017_2_sub_subset <- union_final_urb[,c(III,ncol(union_final_urb))]
chart.Correlation(df_2017_2_sub_subset, histogram=TRUE, method = c( "pearson"), pch=20)

i <- i+10
f <- f+f
}
```

##  Spearman

```{r,attr.source='.numberLines', warning=FALSE}
i <- 1
f <- 11
for (cc in 1:2) {
III <- seq(i,f)
print(paste0(i-1,"-",f-1))
df_2017_2_sub_subset <- union_final_urb[,c(III,ncol(union_final_urb))]
chart.Correlation(df_2017_2_sub_subset, histogram=TRUE, method = c( "spearman"), pch=20)

i <- i+10
f <- f+f
}
```




