---
title: Expansión de la CASEN sobre el CENSO (Región 01)
author:
- name: VE-CC-AJ
  affiliation: DataIntelligence
subtitle: | 
  De ingresos sobre una categoría de respuesta 

date: "Miércoles 23-06-2021"

abstract: |
  Expandiremos los ingresos promedios comunales obtenidos de la CASEN sobre la categoría de respuesta: "tejas o tejuelas de arcilla, metálicas, de cemento, de madera, asfálticas o plásticas" del campo P03B del CENSO de viviendas, que fue la categoría de respuesta que más alto correlaciona con los ingresos expandidos (obtenidos de la multiplicación del ingreso promedio y los habitantes), ambos a nivel comunal.
  
  Haremos el análisis sobre la región 01.
  
  Ensayaremos diferentes modelos dentro del análisis de regresión cuya variable independiente será: "frecuencia de población que posee la variable Censal respecto a la zona" y la dependiente: "ingreso expandido por zona"
  
  Lo anterior para elegir el que posea el mayor coeficiente de determinación y así contruir una tabla de valores predichos.
  


    
header-includes:
   - \usepackage[]{babel}

output:
  html_document:
    toc: true
    toc_float: true
    theme: flatly
---

```{r, include=FALSE}
knitr::opts_chunk$set(echo = TRUE)
library(ggplot2)
#library(ggpubr)
library(markdown)
library(shiny)
library(shinythemes)
library(tidyverse)
library(magrittr)
library(lubridate)
#library(plotly)
library(kableExtra)
library(knitr)
library("readxl")
library(writexl)
#library(RPostgreSQL)
#library(devtools)
library(remotes)
library(DBI)
library(tidyverse)
library(kableExtra)
#library(reldist)
library("readxl")
library("writexl")
library(kableExtra)
library(PerformanceAnalytics)
library("rio")
library(ggplot2)
```

## 1 Variable CENSO

Necesitamos calcular las frecuencias a nivel censal de las respuestas correspondientes a la categoría: "tejas o tejuelas de arcilla, metálicas, de cemento, de madera, asfálticas o plásticas" del campo **P03B** del Censo de viviendas. Recordemos que ésta fué la más alta correlación en relación a los ingresos expandidos [(ver punto 1.2 aquí)](https://rpubs.com/dataintelligence/corr_004_viviendas).


### 1.1 Lectura y filtrado de la tabla censal de viviendas

Leemos la tabla Censo 2017 de viviendas que ya tiene integrada la clave zonal:

```{r}

fn1 <- function(r){

tabla_con_clave <- readRDS("../censo_viviendas_con_clave_17.rds")
tabla_con_clave <- filter(tabla_con_clave, tabla_con_clave$AREA == 1)
tabla_con_clave <- filter(tabla_con_clave, tabla_con_clave$REGION == r)


## 3.2 Cálculo de frecuencias

tabla_con_clave_f <- tabla_con_clave[,-c(1,2,4,5,6,7,8,9,10,11,12,14,15,16,17,18,19,20),drop=FALSE]
names(tabla_con_clave_f)[2] <- "Material_piso"
# Ahora filtramos por Tipo de techo = 1.
tabla_con_clave_ff <- filter(tabla_con_clave_f, tabla_con_clave_f$Material_piso == 1)
# Determinamos las frecuencias por zona:
b <- tabla_con_clave_ff$clave
c <- tabla_con_clave_ff$Material_piso
d <- tabla_con_clave_ff$COMUNA
cross_tab =  xtabs( ~ unlist(b) + unlist(c)+ unlist(d))
tabla <- as.data.frame(cross_tab)
d <-tabla[!(tabla$Freq == 0),]
names(d)[1] <- "zona" 
d$anio <- "2017"


## Agregamos un cero a los códigos comunales de cuatro dígitos:


codigos <- d$unlist.d.
rango <- seq(1:nrow(d))
cadena <- paste("0",codigos[rango], sep = "")
cadena <- substr(cadena,(nchar(cadena)[rango])-(4),6)
codigos <- as.data.frame(codigos)
cadena <- as.data.frame(cadena)
comuna_corr <- cbind(d,cadena)
comuna_corr <- comuna_corr[,-c(2,3),drop=FALSE]
names(comuna_corr)[4] <- "código" 
r3_100 <- comuna_corr[c(1:100),]

 
h_y_m_2017_censo <- readRDS("../ingresos_expandidos_urbano_17.rds")
tablamadre <- head(h_y_m_2017_censo,50)

# 4 Unión Censo-Casen

comunas_con_ing_exp = merge( x = comuna_corr, y = h_y_m_2017_censo, by = "código", all.x = TRUE)
r3_100 <- comunas_con_ing_exp[c(1:100),]

 
prop_pob <- readRDS("../tabla_de_prop_pob.rds")
names(prop_pob)[1] <- "zona"
names(prop_pob)[3] <- "p_poblacional" 
 
## 6 Ingreso medio ######################################################################
 
 
h_y_m_comuna_corr_01 = merge( x = comunas_con_ing_exp, y = prop_pob, by = "zona", all.x = TRUE)
 
h_y_m_comuna_corr_01$multi_pob <- h_y_m_comuna_corr_01$promedio_i * h_y_m_comuna_corr_01$personas * h_y_m_comuna_corr_01$p_poblacional
 
scatter.smooth(x=h_y_m_comuna_corr_01$Freq.x, y=h_y_m_comuna_corr_01$multi_pob, main="Diagrama de dispersión - multi_pob ~ Freq.x",
     xlab = "Freq.x",
     ylab = "multi_pob",
           col = 2) 
 
linearMod <- lm( multi_pob~(Freq.x) , data=h_y_m_comuna_corr_01)
summary(linearMod) 
 
ggplot(h_y_m_comuna_corr_01, aes(x = Freq.x , y = multi_pob)) + 
  geom_point() +
  stat_smooth(method = "lm", col = "red")


### 8.1 Modelo cuadrático

linearMod <- lm( multi_pob~(Freq.x^2) , data=h_y_m_comuna_corr_01)
datos <- summary(linearMod)
dato <- datos$adj.r.squared
modelo <- "cuadrático"
sintaxis <- "linearMod <- lm( multi_pob~(Freq.x^2) , data=h_y_m_comuna_corr_01)"
latex <- "$$ '\'hat Y = '\'beta_0 + '\'beta_1  X^2  $$"
modelos1 <- cbind(modelo,dato,sintaxis,latex)
 
### 8.2 Modelo cúbico
 
linearMod <- lm( multi_pob~(Freq.x^3) , data=h_y_m_comuna_corr_01)
datos <- summary(linearMod)
dato <- datos$adj.r.squared
modelo <- "cúbico"
sintaxis <- "linearMod <- lm( multi_pob~(Freq.x^3) , data=h_y_m_comuna_corr_01)"
latex <- "$$ '\'hat Y = '\'beta_0 + '\'beta_1  X^3  $$"
modelos2 <- cbind(modelo,dato,sintaxis,latex)
 
### 8.3 Modelo logarítmico
 
linearMod <- lm( multi_pob~log(Freq.x) , data=h_y_m_comuna_corr_01)
datos <- summary(linearMod)
dato <- datos$adj.r.squared
modelo <- "logarítmico"
sintaxis <- "linearMod <- lm( multi_pob~log(Freq.x) , data=h_y_m_comuna_corr_01)"
latex <- "$$ '\'hat Y = '\'beta_0 + '\'beta_1 ln X  $$"
modelos3 <- cbind(modelo,dato,sintaxis,latex)
 
### 8.5 Modelo con raíz cuadrada 
 
linearMod <- lm( multi_pob~sqrt(Freq.x) , data=h_y_m_comuna_corr_01)
datos <- summary(linearMod)
dato <- datos$adj.r.squared
modelo <- "raíz cuadrada"
sintaxis <- "linearMod <- lm( multi_pob~sqrt(Freq.x) , data=h_y_m_comuna_corr_01)"
latex <- "$$ '\'hat Y = '\'beta_0 + '\'beta_1  '\'sqrt {X}  $$"
modelos5 <- cbind(modelo,dato,sintaxis,latex)
 
### 8.6 Modelo raíz-raíz
 
linearMod <- lm( sqrt(multi_pob)~sqrt(Freq.x) , data=h_y_m_comuna_corr_01)
datos <- summary(linearMod)
dato <- datos$adj.r.squared
modelo <- "raíz-raíz"
sintaxis <- "linearMod <- lm( sqrt(multi_pob)~sqrt(Freq.x) , data=h_y_m_comuna_corr_01)"
latex <- "$$ '\'hat Y = {'\'beta_0}^2 + 2  '\'beta_0  '\'beta_1 '\'sqrt{X}+  '\'beta_1^2 X  $$"
modelos6 <- cbind(modelo,dato,sintaxis,latex)
 
### 8.7 Modelo log-raíz
 
linearMod <- lm( log(multi_pob)~sqrt(Freq.x) , data=h_y_m_comuna_corr_01)
datos <- summary(linearMod)
dato <- datos$adj.r.squared
modelo <- "log-raíz"
sintaxis <- "linearMod <- lm( log(multi_pob)~sqrt(Freq.x) , data=h_y_m_comuna_corr_01)"
latex <- "$$ '\'hat Y = e^{'\'beta_0 + '\'beta_1 '\'sqrt{X}} $$"
modelos7 <- cbind(modelo,dato,sintaxis,latex)
 
### 8.8 Modelo raíz-log
 
linearMod <- lm( sqrt(multi_pob)~log(Freq.x) , data=h_y_m_comuna_corr_01)
datos <- summary(linearMod)
dato <- datos$adj.r.squared
modelo <- "raíz-log"
sintaxis <- "linearMod <- lm( sqrt(multi_pob)~log(Freq.x) , data=h_y_m_comuna_corr_01)"
latex <- "$$ '\'hat Y = {'\'beta_0}^2 + 2  '\'beta_0  '\'beta_1 '\'ln{X}+  '\'beta_1^2 ln^2X  $$"
modelos8 <- cbind(modelo,dato,sintaxis,latex)
 
### 8.9 Modelo log-log
 
linearMod <- lm( log(multi_pob)~log(Freq.x) , data=h_y_m_comuna_corr_01)
datos <- summary(linearMod)
dato <- datos$adj.r.squared
modelo <- "log-log"
sintaxis <- "linearMod <- lm( log(multi_pob)~log(Freq.x) , data=h_y_m_comuna_corr_01)"
latex <- "$$ '\'hat Y = e^{'\'beta_0+'\'beta_1  ln{X}} $$"
modelos9 <- cbind(modelo,dato,sintaxis,latex)
 
modelos_bind <- rbind(modelos1,modelos2,modelos3,modelos5,modelos6,modelos7,modelos8,modelos9)
modelos_bind <- as.data.frame(modelos_bind)

modelos_bind <<- modelos_bind[order(modelos_bind$dato ),]
h_y_m_comuna_corr_01 <<- h_y_m_comuna_corr_01

}
```

```{r}
for (r in 1:16) {
  fn1(r)
  
  tryCatch(
        {
          
          assign(paste("h_y_m_comuna_corr_",r, sep = ""),h_y_m_comuna_corr_01)
          assign(paste("modelos_bind_",r, sep = ""),modelos_bind)
          
        }, error = function(msg){
            print("variable no encontrada")
        })
  
}
```


#######################################################################################
#######################################################################################
#######################################################################################




```{r}
fn2 <- function(r){
tabla_con_clave <- readRDS("../censo_viviendas_con_clave_17.rds")
r3_100 <- tabla_con_clave[c(1:100),]
 
 
regiones <- unique(tabla_con_clave$REGION)
 
tabla_con_clave <- filter(tabla_con_clave, tabla_con_clave$REGION == 1) 
 
tabla_con_clave_f <- tabla_con_clave[,-c(1,2,4,5,6,7,8,9,10,11,12,14,15,16,17,18,19,20),drop=FALSE]
 
names(tabla_con_clave_f)[2] <- "Tipo de piso"
 
# Ahora filtramos por Tipo de techo = 1.
tabla_con_clave_ff <- filter(tabla_con_clave_f, tabla_con_clave_f$`Tipo de piso` == 1)
 
# Determinamos las frecuencias por zona:
b <- tabla_con_clave_ff$clave
c <- tabla_con_clave_ff$`Tipo de piso`
d <- tabla_con_clave_ff$COMUNA
cross_tab =  xtabs( ~ unlist(b) + unlist(c)+ unlist(d))
tabla <- as.data.frame(cross_tab)
d <-tabla[!(tabla$Freq == 0),]
names(d)[1] <- "zona" 
d$anio <- "2017"
  
codigos <- d$unlist.d.
rango <- seq(1:nrow(d))
cadena <- paste("0",codigos[rango], sep = "")
cadena <- substr(cadena,(nchar(cadena)[rango])-(4),6)
codigos <- as.data.frame(codigos)
cadena <- as.data.frame(cadena)
comuna_corr <- cbind(d,cadena)
comuna_corr <- comuna_corr[,-c(2,3),drop=FALSE]
names(comuna_corr)[4] <- "código" 
 
 
h_y_m_2017_censo <- readRDS("../ingresos_expandidos_urbano_17.rds")
tablamadre <- head(h_y_m_2017_censo,50)
  
comunas_con_ing_exp = merge( x = comuna_corr, y = h_y_m_2017_censo, by = "código", all.x = TRUE)
  
prop_pob <- readRDS("../tabla_de_prop_pob.rds")
names(prop_pob)[1] <- "zona"
names(prop_pob)[3] <- "p_poblacional" 
 
 
h_y_m_comuna_corr_01 = merge( x = comunas_con_ing_exp, y = prop_pob, by = "zona", all.x = TRUE)
tablamadre <- head(h_y_m_comuna_corr_01,100)
 
h_y_m_comuna_corr_01$multi_pob <- h_y_m_comuna_corr_01$promedio_i * h_y_m_comuna_corr_01$personas * h_y_m_comuna_corr_01$p_poblacional
tablamadre <- head(h_y_m_comuna_corr_01,100)
 
scatter.smooth(x=h_y_m_comuna_corr_01$Freq.x, y=h_y_m_comuna_corr_01$multi_pob, main="multi_pob ~ Freq.x",
     xlab = "Freq.x",
     ylab = "multi_pob",
           col = 2) 
 
linearMod <- lm( multi_pob~(Freq.x) , data=h_y_m_comuna_corr_01)
summary(linearMod) 
 
ggplot(h_y_m_comuna_corr_01, aes(x = Freq.x , y = multi_pob)) + 
  geom_point() +
  stat_smooth(method = "lm", col = "red")
 
### 8.1 Modelo cuadrático

linearMod <- lm( multi_pob~(Freq.x^2) , data=h_y_m_comuna_corr_01)
datos <- summary(linearMod)
dato <- datos$adj.r.squared
modelo <- "cuadrático"
sintaxis <- "linearMod <- lm( multi_pob~(Freq.x^2) , data=h_y_m_comuna_corr_01)"
latex <- "$$ '\'hat Y = '\'beta_0 + '\'beta_1  X^2  $$"
modelos1 <- cbind(modelo,dato,sintaxis,latex)
 
### 8.2 Modelo cúbico
 
linearMod <- lm( multi_pob~(Freq.x^3) , data=h_y_m_comuna_corr_01)
datos <- summary(linearMod)
dato <- datos$adj.r.squared
modelo <- "cúbico"
sintaxis <- "linearMod <- lm( multi_pob~(Freq.x^3) , data=h_y_m_comuna_corr_01)"
latex <- "$$ '\'hat Y = '\'beta_0 + '\'beta_1  X^3  $$"
modelos2 <- cbind(modelo,dato,sintaxis,latex)
 
### 8.3 Modelo logarítmico
 
linearMod <- lm( multi_pob~log(Freq.x) , data=h_y_m_comuna_corr_01)
datos <- summary(linearMod)
dato <- datos$adj.r.squared
modelo <- "logarítmico"
sintaxis <- "linearMod <- lm( multi_pob~log(Freq.x) , data=h_y_m_comuna_corr_01)"
latex <- "$$ '\'hat Y = '\'beta_0 + '\'beta_1 ln X  $$"
modelos3 <- cbind(modelo,dato,sintaxis,latex)
 
### 8.5 Modelo con raíz cuadrada 
 
linearMod <- lm( multi_pob~sqrt(Freq.x) , data=h_y_m_comuna_corr_01)
datos <- summary(linearMod)
dato <- datos$adj.r.squared
modelo <- "raíz cuadrada"
sintaxis <- "linearMod <- lm( multi_pob~sqrt(Freq.x) , data=h_y_m_comuna_corr_01)"
latex <- "$$ '\'hat Y = '\'beta_0 + '\'beta_1  '\'sqrt {X}  $$"
modelos5 <- cbind(modelo,dato,sintaxis,latex)
 
### 8.6 Modelo raíz-raíz
 
linearMod <- lm( sqrt(multi_pob)~sqrt(Freq.x) , data=h_y_m_comuna_corr_01)
datos <- summary(linearMod)
dato <- datos$adj.r.squared
modelo <- "raíz-raíz"
sintaxis <- "linearMod <- lm( sqrt(multi_pob)~sqrt(Freq.x) , data=h_y_m_comuna_corr_01)"
latex <- "$$ '\'hat Y = {'\'beta_0}^2 + 2  '\'beta_0  '\'beta_1 '\'sqrt{X}+  '\'beta_1^2 X  $$"
modelos6 <- cbind(modelo,dato,sintaxis,latex)
 
### 8.7 Modelo log-raíz
 
linearMod <- lm( log(multi_pob)~sqrt(Freq.x) , data=h_y_m_comuna_corr_01)
datos <- summary(linearMod)
dato <- datos$adj.r.squared
modelo <- "log-raíz"
sintaxis <- "linearMod <- lm( log(multi_pob)~sqrt(Freq.x) , data=h_y_m_comuna_corr_01)"
latex <- "$$ '\'hat Y = e^{'\'beta_0 + '\'beta_1 '\'sqrt{X}} $$"
modelos7 <- cbind(modelo,dato,sintaxis,latex)
 
### 8.8 Modelo raíz-log
 
linearMod <- lm( sqrt(multi_pob)~log(Freq.x) , data=h_y_m_comuna_corr_01)
datos <- summary(linearMod)
dato <- datos$adj.r.squared
modelo <- "raíz-log"
sintaxis <- "linearMod <- lm( sqrt(multi_pob)~log(Freq.x) , data=h_y_m_comuna_corr_01)"
latex <- "$$ '\'hat Y = {'\'beta_0}^2 + 2  '\'beta_0  '\'beta_1 '\'ln{X}+  '\'beta_1^2 ln^2X  $$"
modelos8 <- cbind(modelo,dato,sintaxis,latex)
 
### 8.9 Modelo log-log
 
linearMod <- lm( log(multi_pob)~log(Freq.x) , data=h_y_m_comuna_corr_01)
datos <- summary(linearMod)
dato <- datos$adj.r.squared
modelo <- "log-log"
sintaxis <- "linearMod <- lm( log(multi_pob)~log(Freq.x) , data=h_y_m_comuna_corr_01)"
latex <- "$$ '\'hat Y = e^{'\'beta_0+'\'beta_1  ln{X}} $$"
modelos9 <- cbind(modelo,dato,sintaxis,latex)
 
modelos_bind <- rbind(modelos1,modelos2,modelos3,modelos5,modelos6,modelos7,modelos8,modelos9)
modelos_bind <- as.data.frame(modelos_bind)

modelos_bind <<- modelos_bind[order(modelos_bind$dato ),]
modelos_bind
h_y_m_comuna_corr_01 <<- h_y_m_comuna_corr_01
}
```

```{r}
for (r in 1:16) {
  fn2(r)
  
  tryCatch(
        {
          
          assign(paste("h_y_m_comuna_corr_",r, sep = ""),h_y_m_comuna_corr_01)
          assign(paste("modelos_bind_",r, sep = ""),modelos_bind)
          
        }, error = function(msg){
            print("variable no encontrada")
        })
  
}
```

```{r}
modelos_bind_1
```
```{r}
h_y_m_comuna_corr
```

```{r}

region_switch <- 1
h_y_m_switch <- h_y_m_comuna_corr_1
metodo <- 5


switch (metodo,
        case = linearMod <- lm( multi_pob~(Freq.x^2) , data=h_y_m_switch),
        case = linearMod <- lm( multi_pob~(Freq.x^3) , data=h_y_m_switch),
        case = linearMod <- lm( multi_pob~log(Freq.x) , data=h_y_m_switch),
        case = linearMod <- lm( multi_pob~sqrt(Freq.x) , data=h_y_m_switch),
        case = linearMod <- lm( sqrt(multi_pob)~sqrt(Freq.x) , data=h_y_m_switch),
        case = linearMod <- lm( log(multi_pob)~sqrt(Freq.x) , data=h_y_m_switch),
        case = linearMod <- lm( sqrt(multi_pob)~log(Freq.x) , data=h_y_m_switch),
        case = linearMod <- lm( log(multi_pob)~log(Freq.x) , data=h_y_m_switch)
)
summary(linearMod)
aa <- linearMod$coefficients[1]
bb <- linearMod$coefficients[2]


switch (region_switch,
        case = h_y_m_comuna_corr <- h_y_m_comuna_corr_01,
        case = h_y_m_comuna_corr <- h_y_m_comuna_corr_2,
        case = h_y_m_comuna_corr <- h_y_m_comuna_corr_3,
        case = h_y_m_comuna_corr <- h_y_m_comuna_corr_4,
        case = h_y_m_comuna_corr <- h_y_m_comuna_corr_5,
        case = h_y_m_comuna_corr <- h_y_m_comuna_corr_6,
        case = h_y_m_comuna_corr <- h_y_m_comuna_corr_7,
        case = h_y_m_comuna_corr <- h_y_m_comuna_corr_8,
        case = h_y_m_comuna_corr <- h_y_m_comuna_corr_9,
        case = h_y_m_comuna_corr <- h_y_m_comuna_corr_10,
        case = h_y_m_comuna_corr <- h_y_m_comuna_corr_11,
        case = h_y_m_comuna_corr <- h_y_m_comuna_corr_12,
        case = h_y_m_comuna_corr <- h_y_m_comuna_corr_13,
        case = h_y_m_comuna_corr <- h_y_m_comuna_corr_14,
        case = h_y_m_comuna_corr <- h_y_m_comuna_corr_15,
        case = h_y_m_comuna_corr <- h_y_m_comuna_corr_16,
        
)
```


## 9 Modelo raíz-raíz (**r-r**)

Es éste el modelo que nos entrega el mayor coeficiente de determinación de todos (0.9243).


### 9.1 Diagrama de dispersión sobre **r-r**

Desplegamos una curva suavizada por loess en el diagrama de dispersión.

```{r}
scatter.smooth(x=sqrt(h_y_m_comuna_corr_01$Freq.x), y=sqrt(h_y_m_comuna_corr_01$multi_pob), lpars = list(col = "red", lwd = 2, lty = 1), main="multi_pob ~ Freq.x")
```

### 9.2 Modelo **r-r**

Observemos nuevamente el resultado sobre **r-r**.

```{r}
linearMod <- lm(sqrt( multi_pob)~sqrt(Freq.x) , data=h_y_m_comuna_corr_01)
summary(linearMod) 
```
```{r, warning = FALSE, message = FALSE}
ggplot(h_y_m_comuna_corr_01, aes(x = sqrt(Freq.x) , y = sqrt(multi_pob))) + 
  geom_point() +
  stat_smooth(method = "lm", col = "red")
```




### 9.3 Análisis de residuos

```{r}
par(mfrow = c (2,2))
plot(linearMod)
```

### 9.4 Ecuación del modelo

<br>

$$ \hat Y = 1422.21^2 + 2  \cdot 1422.21 \cdot 1960.87 \sqrt{X} + 1960.87 ^2 \cdot X $$

<br>

## 10 Aplicación la regresión a los valores de la variable a nivel de zona

Esta nueva variable se llamará: est_ing

```{r}
h_y_m_comuna_corr_01$est_ing <- 1422.21^2 + 1422.21* 1960.87* sqrt(h_y_m_comuna_corr_01$Freq.x)+1960.87 ^2*h_y_m_comuna_corr_01$Freq.x

r3_100 <- h_y_m_comuna_corr_01[c(1:100),]
kbl(r3_100) %>%
  kable_styling(bootstrap_options = c("striped", "hover")) %>%
  kable_paper() %>%
  scroll_box(width = "100%", height = "300px")
```


<br>

## 11 División del valor estimado entre la población total de la zona para obtener el ingreso medio por zona

<br>

$$ Ingreso \_ Medio\_zona = est\_ing / (personas * p\_poblacional) $$

<br>

```{r}
h_y_m_comuna_corr_01$ing_medio_zona <- h_y_m_comuna_corr_01$est_ing  /( h_y_m_comuna_corr_01$personas  * h_y_m_comuna_corr_01$p_poblacional)

r3_100 <- h_y_m_comuna_corr_01[c(1:100),]
kbl(r3_100) %>%
  kable_styling(bootstrap_options = c("striped", "hover")) %>%
  kable_paper() %>%
  scroll_box(width = "100%", height = "300px")
```


<br>
Guardamos:

```{r}
saveRDS(h_y_m_comuna_corr_01, "region_01_P03C_u.rds")
```



<br>

## 12 Referencias

https://rpubs.com/osoramirez/316691

https://dataintelligencechile.shinyapps.io/casenfinal

Manual_de_usuario_Censo_2017_16R.pdf\

http://www.censo2017.cl/microdatos/

Censo de Población y Vivienda\

https://www.ine.cl/estadisticas/sociales/censos-de-poblacion-y-vivienda/poblacion-y-vivienda


http://r-statistics.co/Linear-Regression.html


