---
title: Expansión de la CASEN sobre el CENSO compendio 2017
author:
- name: VE-CC-AJ
  affiliation: DataIntelligence
subtitle: | 
  De ingresos sobre una categoría de respuesta 

date: "Jueves 24-06-2021"

abstract: |
  Expandiremos los ingresos promedios comunales obtenidos de la CASEN sobre la categoría de respuesta: "tejas o tejuelas de arcilla, metálicas, de cemento, de madera, asfálticas o plásticas" del campo P03B del CENSO de viviendas, que fue la categoría de respuesta que más alto correlaciona con los ingresos expandidos (obtenidos de la multiplicación del ingreso promedio y los habitantes), ambos a nivel comunal.
  
  Ensayaremos diferentes modelos dentro del análisis de regresión cuya variable independiente será: "frecuencia de población que posee la variable Censal respecto a la zona" y la dependiente: "ingreso expandido por zona"
  
  Lo anterior para elegir el que posea el mayor coeficiente de determinación y así contruir una tabla de valores predichos.
  


    
header-includes:
   - \usepackage[]{babel}

output:
  html_document:
    toc: true
    toc_float: true
    theme: flatly
---

```{r, include=FALSE}
knitr::opts_chunk$set(echo = TRUE)
library(ggplot2)
#library(ggpubr)
library(markdown)
library(shiny)
library(shinythemes)
library(tidyverse)
library(magrittr)
library(lubridate)
#library(plotly)
library(kableExtra)
library(knitr)
library("readxl")
library(writexl)
#library(RPostgreSQL)
#library(devtools)
library(remotes)
library(DBI)
library(tidyverse)
library(kableExtra)
#library(reldist)
library("readxl")
library("writexl")
library(kableExtra)
library(PerformanceAnalytics)
library("rio")
library(ggplot2)
```

## 1 Región 01

### Análisis de regresión

[región 01](https://rpubs.com/dataintelligence/exp_viv_region_01)

### Coeficiente de determinación

0.9243

### Ecuación de regresión

$$ \hat Y = 1422.21^2 + 2  \cdot 1422.21 \cdot 1960.87 \sqrt{X} + 1960.87 ^2 \cdot X $$

<br>

## 2 Región 02

### Análisis de regresión

[región 02](https://rpubs.com/dataintelligence/exp_viv_region_02)

### Coeficiente de determinación

0.8819

### Ecuación de regresión
$$ \hat Y = e^{15.42700 + 0.96940 \cdot ln X} $$
<br>

## 3 Región 03

### Análisis de regresión

[región 03](https://rpubs.com/dataintelligence/exp_viv_region_03)

### Coeficiente de determinación

0.8192

### Ecuación de regresión
$$ \hat Y = e^(16.21286 + 0.96940 * lnX)  $$
<br>

## 4 Región 04

### Análisis de regresión

[región 04](https://rpubs.com/dataintelligence/exp_viv_region_04)

### Coeficiente de determinación

0.8117

### Ecuación de regresión

$$ \hat Y = 338.14^2 + 2  \cdot 338.14 \cdot 5005.37 \cdot ln{X} + 5005.37 ^2 \cdot ln ^2 X $$
<br>

## 5 Región 05

### Análisis de regresión

[región 05](https://rpubs.com/dataintelligence/exp_viv_region_05)

### Coeficiente de determinación

0.8031

### Ecuación de regresión
$$ \hat Y = e^{(15.94843+0.86796 \cdot lnX)}$$
<br>

## 6 Región 06

### Análisis de regresión

[región 06](https://rpubs.com/dataintelligence/exp_viv_region_06)

### Coeficiente de determinación

0.8032

### Ecuación de regresión
$$ \hat Y = e^{15.76975+0.89426 \cdot ln{X}} $$
<br>

## 7 Región 07

### Análisis de regresión

[región 07](https://rpubs.com/dataintelligence/exp_viv_region_07)

### Coeficiente de determinación

0.7743

### Ecuación de regresión
$$ \hat Y = e^{15.49891+0.95618 \cdot ln{X}} $$
<br>

## 8 Región 08

### Análisis de regresión

[región 08](https://rpubs.com/dataintelligence/exp_viv_region_08)

### Coeficiente de determinación

0.8127

### Ecuación de regresión
$$ \hat Y = e^{15.84389+0.96276 \cdot ln{X}} $$
<br>

## 9 Región 09

### Análisis de regresión

[región 09](https://rpubs.com/dataintelligence/exp_viv_region_09)

### Coeficiente de determinación

0.697 

### Ecuación de regresión
$$ \hat Y = {2072.04}^2 + 2 \cdot 2072.04 \cdot 4867.31 \cdot \ln{X}+  4867.31^2 \cdot ln^2X  $$
<br>

## 10 Región 10

### Análisis de regresión

[región 10](https://rpubs.com/dataintelligence/exp_viv_region_10)

### Coeficiente de determinación

0.6989

### Ecuación de regresión
$$ \hat Y = e^{16.27921+0.83440 \cdot ln{X}} $$
<br>

## 11 Región 11

### Análisis de regresión

[región 11](https://rpubs.com/dataintelligence/exp_viv_region_11)

### Coeficiente de determinación

0.7588

### Ecuación de regresión

$$ \hat Y = e^{15.98455+1.00922 \cdot ln{X}} $$
<br>

## 12 Región 12

### Análisis de regresión

[región 12](https://rpubs.com/dataintelligence/exp_viv_region_12)

### Coeficiente de determinación

0.8163

### Ecuación de regresión

$$ \hat Y = e^{16.81323+0.80231 \cdot ln{X}} $$
<br>

## 13 Región 13

### Análisis de regresión

[región 13](https://rpubs.com/dataintelligence/exp_viv_region_13)

### Coeficiente de determinación

0.7569

### Ecuación de regresión
$$ \hat Y = e^{16.511254+0.786405 \cdot ln{X}} $$
<br>

## 14 Región 14

### Análisis de regresión

[región 14](https://rpubs.com/dataintelligence/exp_viv_region_14)

### Coeficiente de determinación

0.7386

### Ecuación de regresión
$$ \hat Y = 2290.24^2 + 2  \cdot 2290.24 \cdot 2468.58 \sqrt{X} + 2468.58 ^2 \cdot X $$
<br>

## 15 Región 15

### Análisis de regresión

[región 15](https://rpubs.com/dataintelligence/exp_viv_region_15)

### Coeficiente de determinación

0.9042

### Ecuación de regresión
$$ \hat Y = e^{{15.3235+0.9461} \cdot ln{X}} $$
<br>

## 16 Región 16

### Análisis de regresión

[región 16](https://rpubs.com/dataintelligence/exp_viv_region_16)

### Coeficiente de determinación

0.7649

### Ecuación de regresión
$$ \hat Y = -87267028 + 68695610 \cdot \sqrt {X}  $$

<br>

## Nivel nacional

### Análisis de regresión

[nivel nacional](https://rpubs.com/dataintelligence/exp_viv_nivel_nacional)

### Coeficiente de determinación

0.8152 

### Ecuación de regresión
$$ \hat Y = e^{16.056127+0.865867 \cdot ln{X}} $$

```{r}
# r_1 <- readRDS("casen_censo_region_01.rds")
# r_1
```


```{r}
# r_1$region <- "Region_01"
# r_1
```


## Unión de tablas

```{r}
# casen_censo_region_01.rds
# casen_censo_region_16.rds
```

```{r}
# archivos_unidos <- dir("casen_censo_2017")
# archivos_df <- as.data.frame(archivos_unidos)
# iguales <- filter(archivos_df, grepl("casen_censo", archivos_unidos))
# iguales
# nrow(iguales)
```


```{r}

# receptaculo <- data.frame()
# 
# for (n in 1:nrow(iguales)) {
  
#   nombres <- paste("casen_censo_2017/",iguales[n,1], sep = "")
#   cargado <- readRDS(nombres)
#   
#   # colnames(cargado) <- cargado[1,]
#   # cargado <- cargado[-1,]
#   # identificar <- iguales[n,1]
#   
#   
#   identificar <- str_replace(iguales[n,1], ".rds","")
#   cargado$identificador <- identificar
#   
#   receptaculo <- rbind(receptaculo,cargado)
#   
# #print(receptaculo)
# }
# write_xlsx(receptaculo,"censo_casen_2017.xlsx")
#write_csv2(receptaculo,"censo_casen_2017.csv")
```
```{r}

# receptaculo <- data.frame()
# for (n in 1:nrow(iguales)) {
#   
#   nombres <- paste("casen_censo_2017/",iguales[n,1], sep = "")
#   cargado <- readRDS(nombres)
#   print(colnames(cargado))
# }
# receptaculo

```






