---
title: Expansión de la CASEN sobre el CENSO (Región 14)
author:
- name: VE-CC-AJ
  affiliation: DataIntelligence
subtitle: | 

date: "Miercoles 07-07-2021"

abstract: |
 Expandiremos los ingresos promedios comunales obtenidos de la CASEN sobre la categoría de respuesta: "Parquet, piso flotante, cerámico, madera, alfombra, flexit, 
 cubrepiso u otro similar, sobre radier o vigas de madera" del campo P03C del CENSO de viviendas, que fue la categoría de respuesta que más alto correlaciona con los ingresos expandidos (obtenidos de la multiplicación del ingreso promedio y los habitantes), ambos a nivel comunal.
  
  Haremos el análisis sobre la región 14.
  
  Ensayaremos diferentes modelos dentro del análisis de regresión cuya variable independiente será: "frecuencia de población que posee la variable Censal respecto a la zona" y la dependiente: "ingreso expandido por zona"
  
  Lo anterior para elegir el que posea el mayor coeficiente de determinación y así contruir una tabla de valores predichos.
    
header-includes:
   - \usepackage[]{babel}

output:
  html_document:
    toc: true
    toc_float: true
    theme: flatly
---
```{r, include=FALSE}
knitr::opts_chunk$set(echo = TRUE)
library(ggplot2)
#library(ggpubr)
library(markdown)
library(shiny)
library(shinythemes)
library(tidyverse)
library(magrittr)
library(lubridate)
#library(plotly)
library(kableExtra)
library(knitr)
library("readxl")
library(writexl)
#library(RPostgreSQL)
#library(devtools)
library(remotes)
library(DBI)
library(tidyverse)
library(kableExtra)
#library(reldist)
library("readxl")
library("writexl")
library(kableExtra)
library(PerformanceAnalytics)
library("rio")
library(ggplot2)
```

## 1 Variable CENSO

Necesitamos calcular las frecuencias a nivel censal de las respuestas correspondientes a la categoría: "Parquet, piso flotante, cerámico, madera, alfombra, flexit, 
 cubrepiso u otro similar, sobre radier o vigas de madera" del campo **P03C** del Censo de viviendas. Recordemos que ésta fué la más alta correlación en relación a los ingresos expandidos [(ver punto 1.2 aquí)](https://rpubs.com/dataintelligence/corr_004_viviendas).


### 1.1 Lectura y filtrado de la tabla censal de viviendas

Leemos la tabla Censo 2017 de viviendas que ya tiene integrada la clave zonal:

```{r}
tabla_con_clave <- readRDS("../censo_viviendas_con_clave_17.rds")
r3_100 <- tabla_con_clave[c(1:100),]
kbl(r3_100) %>%
  kable_styling(bootstrap_options = c("striped", "hover")) %>%
  kable_paper() %>%
  scroll_box(width = "100%", height = "300px")
```


Despleguemos los códigos de regiones de nuestra tabla:

```{r}
regiones <- unique(tabla_con_clave$REGION)
 
```

Hagamos un subset con la 1:

```{r}
tabla_con_clave <- filter(tabla_con_clave, tabla_con_clave$REGION == 14) 
tabla_con_clave <- filter(tabla_con_clave, tabla_con_clave$AREA== 1) 
```

### 1.2 Cálculo de frecuencias

```{r}
tabla_con_clave_f <- tabla_con_clave[,-c(1,2,4,5,6,7,8,9,10,11,12,14,15,16,17,18,19,20),drop=FALSE]
 
```

aterial de construcción del piso
```{r}
names(tabla_con_clave_f)[2] <- "Tipo de piso"
```


```{r}
# Ahora filtramos por Tipo de techo = 1.
tabla_con_clave_ff <- filter(tabla_con_clave_f, tabla_con_clave_f$`Tipo de piso` == 1)
 
```


```{r}
# Determinamos las frecuencias por zona:
b <- tabla_con_clave_ff$clave
c <- tabla_con_clave_ff$`Tipo de piso`
d <- tabla_con_clave_ff$COMUNA
cross_tab =  xtabs( ~ unlist(b) + unlist(c)+ unlist(d))
tabla <- as.data.frame(cross_tab)
d <-tabla[!(tabla$Freq == 0),]
names(d)[1] <- "zona" 
d$anio <- "2017"
  
```


Veamos los primeros 100 registros:

```{r}
r3_100 <- d[c(1:100),]
kbl(r3_100) %>%
  kable_styling(bootstrap_options = c("striped", "hover")) %>%
  kable_paper() %>%
  scroll_box(width = "100%", height = "300px")
```


<!-- ### 1.4 Calculamos la proporción de las frecuencias en cada comuna a nivel zonal -->

<!-- ```{r} -->
<!-- codigos_com <- unique(d$unlist.d.) -->
<!-- frec_man_com_parcial_total <- data.frame() -->
<!-- for(i in codigos_com){ -->
<!--   # debemos dividir por 100 para obtener las proporciones y no los porcentajes: -->
<!--   frec_man_com_parcial <- filter(d, d$unlist.d. == i) -->
<!--   frec_man_com_parcial$p <- frec_man_com_parcial$Freq*100/sum(frec_man_com_parcial$Freq)/100 -->
<!--   frec_man_com_parcial_total <- rbind(frec_man_com_parcial_total,frec_man_com_parcial) -->
<!-- } -->
<!-- ``` -->



<!-- ### 1.5 Observemos los primeros 100 registros -->

<!-- ```{r} -->
<!-- r3_100 <- frec_man_com_parcial_total[c(1:100),] -->

<!-- kbl(r3_100) %>% -->
<!--   kable_styling(bootstrap_options = c("striped", "hover")) %>% -->
<!--   kable_paper() %>% -->
<!--   scroll_box(width = "100%", height = "300px") -->
<!-- ``` -->



<!-- ### 1.6 Verificación del cálculo correcto de proporciones -->

<!-- Verifiquemos que la suma de las proporciones sea 1 para la comuna 15101: -->

<!-- ```{r} -->
<!-- r3_100_f <- filter(frec_man_com_parcial_total, frec_man_com_parcial_total$unlist.d. == 1107) -->
<!-- ``` -->


<!-- ```{r} -->
<!-- sum(r3_100_f$p) -->
<!-- ``` -->

<!-- ```{r} -->
<!-- nrow(frec_man_com_parcial_total) -->
<!-- ``` -->

Agregamos un cero a los códigos comunales de cuatro dígitos:

```{r}
codigos <- d$unlist.d.
rango <- seq(1:nrow(d))
cadena <- paste("0",codigos[rango], sep = "")
cadena <- substr(cadena,(nchar(cadena)[rango])-(4),6)
codigos <- as.data.frame(codigos)
cadena <- as.data.frame(cadena)
comuna_corr <- cbind(d,cadena)
comuna_corr <- comuna_corr[,-c(2,3),drop=FALSE]
names(comuna_corr)[4] <- "código" 
r3_100 <- comuna_corr[c(1:100),]
kbl(r3_100) %>%
  kable_styling(bootstrap_options = c("striped", "hover")) %>%
  kable_paper() %>%
  scroll_box(width = "100%", height = "300px")
```

<br>

<!-- En p capturamos la varianza de la categoría 1 Tejas o tejuelas de arcilla, metálicas, de cemento, de madera, asfálticas o plásticas del campo P03B a nivel Censal. -->

## 2 Variable CASEN

### 2.1 Tabla de ingresos expandidos

Hemos calculado ya éste valor como conclusión del punto 1.1 de [aquí](https://rpubs.com/dataintelligence/corr_casen_censo_002)

```{r}
h_y_m_2017_censo <- readRDS("../ingresos_expandidos_urbano_17.rds")
tablamadre <- head(h_y_m_2017_censo,50)
kbl(tablamadre) %>%
  kable_styling(bootstrap_options = c("striped", "hover")) %>%
  kable_paper() %>%
  scroll_box(width = "100%", height = "300px")
```

## 3 Unión Censo-Casen

Integramos a la tabla censal de frecuencias la tabla de ingresos expandidos de la Casen.

```{r}
comunas_con_ing_exp = merge( x = comuna_corr, y = h_y_m_2017_censo, by = "código", all.x = TRUE)
comunas_con_ing_exp <-comunas_con_ing_exp[!(is.na(comunas_con_ing_exp$Ingresos_expandidos)),]
r3_100 <- comunas_con_ing_exp[c(1:100),]
kbl(r3_100) %>%
  kable_styling(bootstrap_options = c("striped", "hover")) %>%
  kable_paper() %>%
  scroll_box(width = "100%", height = "300px")
```



<br>


<!-- <hr style="height:1px;border-width:1;color:Red;background-color:Red"> -->

## 4 Proporción poblacional zonal respecto a la comunal

Del censo obtenemos la cantidad de población a nivel de zona y estimamos su proporción a nivel comunal. Ya hemos calculado ésta proporción  [aquí](https://rpubs.com/dataintelligence/tabla_de_proporciones).

```{r}
prop_pob <- readRDS("../tabla_de_prop_pob.rds")
names(prop_pob)[1] <- "zona"
names(prop_pob)[3] <- "p_poblacional" 
```

Veamos los 100 primeros registros:

```{r}
r3_100 <- prop_pob[c(1:100),]
kbl(r3_100) %>%
  kable_styling(bootstrap_options = c("striped", "hover")) %>%
  kable_paper() %>%
  scroll_box(width = "100%", height = "300px")
```
<br>

## 5 Ingreso medio

Deseamos el valor del ingreso promedio a nivel comunal, pero expandido a nivel zonal. Ésta información está contenida en el campo promedio_i de la tabla obtenida en el punto 3.

```{r}
r3_100 <- comunas_con_ing_exp[c(1:100),]
kbl(r3_100) %>%
  kable_styling(bootstrap_options = c("striped", "hover")) %>%
  kable_paper() %>%
  scroll_box(width = "100%", height = "300px")
```

<br>

## 6 Ingreso promedio expandido por zona (**multi_pob**)

En éste momento vamos a construir nuestra variable dependiente de regresión aplicando la siguiente fórmula:

$$ multi\_pob = promedio\_i \cdot personas \cdot p\_poblacional	$$

Para ello integramos a la tabla de ingresos expandidos a nivel zonal (punto 3) la tabla de proporciones poblacionales zonales respecto al total comunal (punto 4) :

```{r}
h_y_m_comuna_corr_01 = merge( x = comunas_con_ing_exp, y = prop_pob, by = "zona", all.x = TRUE)
tablamadre <- head(h_y_m_comuna_corr_01,100)
kbl(tablamadre) %>%
  kable_styling(bootstrap_options = c("striped", "hover")) %>%
  kable_paper() %>%
  scroll_box(width = "100%", height = "300px")
```

<br>

Hacemos la multiplicación que queda almacenada en la variable **multi_pob**:

```{r}
h_y_m_comuna_corr_01$multi_pob <- h_y_m_comuna_corr_01$promedio_i * h_y_m_comuna_corr_01$personas * h_y_m_comuna_corr_01$p_poblacional
tablamadre <- head(h_y_m_comuna_corr_01,100)
kbl(tablamadre) %>%
  kable_styling(bootstrap_options = c("striped", "hover")) %>%
  kable_paper() %>%
  scroll_box(width = "100%", height = "300px")
```



## 7 Análisis de regresión

Aplicaremos un análisis de regresión donde:

$$ Y(dependiente) = ingreso \ expandido \ por \ zona \ (multi\_pob)$$

$$ X(independiente) = frecuencia \ de \ población \ que \ posee \ la \ variable \ Censal \ respecto \ a \ la \ zona \ (Freq.x)  $$
<br>

### 7.1 Diagrama de dispersión loess

```{r}
scatter.smooth(x=h_y_m_comuna_corr_01$Freq.x, y=h_y_m_comuna_corr_01$multi_pob, main="multi_pob ~ Freq.x",
     xlab = "Freq.x",
     ylab = "multi_pob",
           col = 2) 
```

### 7.2 Outliers 

Hemos demostrado en el punto 5.7.2 de [aquí](https://rpubs.com/dataintelligence/expansion_viviendas_001) que la exclusión de ouliers no genera ninguna mejora en el modelo de regresión.

### 7.3 Modelo lineal 

Aplicaremos un análisis de regresión lineal del ingreso expandido por zona sobre las frecuencias de respuestas zonales.

```{r}
linearMod <- lm( multi_pob~(Freq.x) , data=h_y_m_comuna_corr_01)
summary(linearMod) 
```

### 7.4 Gráfica de la recta de regresión lineal

```{r, warning = FALSE, message = FALSE}
ggplot(h_y_m_comuna_corr_01, aes(x = Freq.x , y = multi_pob)) + 
  geom_point() +
  stat_smooth(method = "lm", col = "red")
```


Si bien obtenemos nuestro modelo lineal da cuenta del 0.8214 de la variabilidad de los datos de respuesta en torno a su media, modelos alternativos pueden ofrecernos una explicación de la variable dependiente aún mayor.

## 8 Modelos alternativos

```{r}
### 8.1 Modelo cuadrático

linearMod <- lm( multi_pob~(Freq.x^2) , data=h_y_m_comuna_corr_01)
datos <- summary(linearMod)
dato <- datos$adj.r.squared
modelo <- "cuadrático"
sintaxis <- "linearMod <- lm( multi_pob~(Freq.x^2) , data=h_y_m_comuna_corr_01)"
latex <- "$$ '\'hat Y = '\'beta_0 + '\'beta_1  X^2  $$"
modelos1 <- cbind(modelo,dato,sintaxis,latex)
 
### 8.2 Modelo cúbico
 
linearMod <- lm( multi_pob~(Freq.x^3) , data=h_y_m_comuna_corr_01)
datos <- summary(linearMod)
dato <- datos$adj.r.squared
modelo <- "cúbico"
sintaxis <- "linearMod <- lm( multi_pob~(Freq.x^3) , data=h_y_m_comuna_corr_01)"
latex <- "$$ '\'hat Y = '\'beta_0 + '\'beta_1  X^3  $$"
modelos2 <- cbind(modelo,dato,sintaxis,latex)
 
### 8.3 Modelo logarítmico
 
linearMod <- lm( multi_pob~log(Freq.x) , data=h_y_m_comuna_corr_01)
datos <- summary(linearMod)
dato <- datos$adj.r.squared
modelo <- "logarítmico"
sintaxis <- "linearMod <- lm( multi_pob~log(Freq.x) , data=h_y_m_comuna_corr_01)"
latex <- "$$ '\'hat Y = '\'beta_0 + '\'beta_1 ln X  $$"
modelos3 <- cbind(modelo,dato,sintaxis,latex)
 
### 8.5 Modelo con raíz cuadrada 
 
linearMod <- lm( multi_pob~sqrt(Freq.x) , data=h_y_m_comuna_corr_01)
datos <- summary(linearMod)
dato <- datos$adj.r.squared
modelo <- "raíz cuadrada"
sintaxis <- "linearMod <- lm( multi_pob~sqrt(Freq.x) , data=h_y_m_comuna_corr_01)"
latex <- "$$ '\'hat Y = '\'beta_0 + '\'beta_1  '\'sqrt {X}  $$"
modelos5 <- cbind(modelo,dato,sintaxis,latex)
 
### 8.6 Modelo raíz-raíz
 
linearMod <- lm( sqrt(multi_pob)~sqrt(Freq.x) , data=h_y_m_comuna_corr_01)
datos <- summary(linearMod)
dato <- datos$adj.r.squared
modelo <- "raíz-raíz"
sintaxis <- "linearMod <- lm( sqrt(multi_pob)~sqrt(Freq.x) , data=h_y_m_comuna_corr_01)"
latex <- "$$ '\'hat Y = {'\'beta_0}^2 + 2  '\'beta_0  '\'beta_1 '\'sqrt{X}+  '\'beta_1^2 X  $$"
modelos6 <- cbind(modelo,dato,sintaxis,latex)
 
### 8.7 Modelo log-raíz
 
linearMod <- lm( log(multi_pob)~sqrt(Freq.x) , data=h_y_m_comuna_corr_01)
datos <- summary(linearMod)
dato <- datos$adj.r.squared
modelo <- "log-raíz"
sintaxis <- "linearMod <- lm( log(multi_pob)~sqrt(Freq.x) , data=h_y_m_comuna_corr_01)"
latex <- "$$ '\'hat Y = e^{'\'beta_0 + '\'beta_1 '\'sqrt{X}} $$"
modelos7 <- cbind(modelo,dato,sintaxis,latex)
 
### 8.8 Modelo raíz-log
 
linearMod <- lm( sqrt(multi_pob)~log(Freq.x) , data=h_y_m_comuna_corr_01)
datos <- summary(linearMod)
dato <- datos$adj.r.squared
modelo <- "raíz-log"
sintaxis <- "linearMod <- lm( sqrt(multi_pob)~log(Freq.x) , data=h_y_m_comuna_corr_01)"
latex <- "$$ '\'hat Y = {'\'beta_0}^2 + 2  '\'beta_0  '\'beta_1 '\'ln{X}+  '\'beta_1^2 ln^2X  $$"
modelos8 <- cbind(modelo,dato,sintaxis,latex)
 
### 8.9 Modelo log-log
 
linearMod <- lm( log(multi_pob)~log(Freq.x) , data=h_y_m_comuna_corr_01)
datos <- summary(linearMod)
dato <- datos$adj.r.squared
modelo <- "log-log"
sintaxis <- "linearMod <- lm( log(multi_pob)~log(Freq.x) , data=h_y_m_comuna_corr_01)"
latex <- "$$ '\'hat Y = e^{'\'beta_0+'\'beta_1  ln{X}} $$"
modelos9 <- cbind(modelo,dato,sintaxis,latex)
 
modelos_bind <- rbind(modelos1,modelos2,modelos3,modelos5,modelos6,modelos7,modelos8,modelos9)
modelos_bind <- as.data.frame(modelos_bind)

modelos_bind <<- modelos_bind[order(modelos_bind$dato ),]
h_y_m_comuna_corr_01 <<- h_y_m_comuna_corr_01

kbl(modelos_bind) %>%
  kable_styling(bootstrap_options = c("striped", "hover")) %>%
  kable_paper() %>%
  scroll_box(width = "100%", height = "300px")
```


```{r}

h_y_m_comuna_corr <- h_y_m_comuna_corr_01
metodo <- 8


switch (metodo,
        case = linearMod <- lm( multi_pob~(Freq.x^2) , data=h_y_m_comuna_corr),
        case = linearMod <- lm( multi_pob~(Freq.x^3) , data=h_y_m_comuna_corr),
        case = linearMod <- lm( multi_pob~log(Freq.x) , data=h_y_m_comuna_corr),
        case = linearMod <- lm( multi_pob~sqrt(Freq.x) , data=h_y_m_comuna_corr),
        case = linearMod <- lm( sqrt(multi_pob)~sqrt(Freq.x) , data=h_y_m_comuna_corr),
        case = linearMod <- lm( log(multi_pob)~sqrt(Freq.x) , data=h_y_m_comuna_corr),
        case = linearMod <- lm( sqrt(multi_pob)~log(Freq.x) , data=h_y_m_comuna_corr),
        case = linearMod <- lm( log(multi_pob)~log(Freq.x) , data=h_y_m_comuna_corr)
)
summary(linearMod)
aa <- linearMod$coefficients[1]
aa
bb <- linearMod$coefficients[2]
bb
```

 

## 9 Modelo log-log (**log-log**)

Es éste el modelo que nos entrega el mayor coeficiente de determinación de todos (0.9826).


### 9.1 Diagrama de dispersión sobre **log-log**

Desplegamos una curva suavizada por loess en el diagrama de dispersión.

```{r}
scatter.smooth(x=log(h_y_m_comuna_corr$Freq.x), y=log(h_y_m_comuna_corr$multi_pob), lpars = list(col = "red", lwd = 2, lty = 1), main="multi_pob ~ Freq.x")
```

### 9.2 Modelo **log-log**

Observemos nuevamente el resultado sobre **log-log**.

```{r}
linearMod <- lm(log( multi_pob)~log(Freq.x) , data=h_y_m_comuna_corr)
summary(linearMod) 
```

```{r, warning = FALSE, message = FALSE}
ggplot(h_y_m_comuna_corr, aes(x = log(Freq.x) , y = log(multi_pob))) + geom_point() + stat_smooth(method = "lm", col = "red")
```




### 9.3 Análisis de residuos

```{r}
par(mfrow = c (2,2))
plot(linearMod)
```

### 9.4 Ecuación del modelo

<br>  
 
    
 $$ \hat Y = e^{13.4324 +1.046968  \cdot ln{X}} $$ 

<br>

## 10 Aplicación la regresión a los valores de la variable a nivel de zona

Esta nueva variable se llamará: est_ing

```{r}
h_y_m_comuna_corr$est_ing <- exp(aa+bb * log(h_y_m_comuna_corr$Freq.x))

r3_100 <- h_y_m_comuna_corr[c(1:100),]
kbl(r3_100) %>%
  kable_styling(bootstrap_options = c("striped", "hover")) %>%
  kable_paper() %>%
  scroll_box(width = "100%", height = "300px")
```


<br>

## 11 División del valor estimado entre la población total de la zona para obtener el ingreso medio por zona

<br>

$$ Ingreso \_ Medio\_zona = est\_ing / (personas * p\_poblacional) $$  

<br>

```{r}
h_y_m_comuna_corr$ing_medio_zona <- h_y_m_comuna_corr$est_ing  /( h_y_m_comuna_corr$personas  * h_y_m_comuna_corr$p_poblacional)

r3_100 <- h_y_m_comuna_corr[c(1:100),]
kbl(r3_100) %>%
  kable_styling(bootstrap_options = c("striped", "hover")) %>%
  kable_paper() %>%
  scroll_box(width = "100%", height = "300px")
```


<br>
Guardamos:

```{r}
saveRDS(h_y_m_comuna_corr, "P03C/region_14_P03C_u.rds")
```

```{r}

```


<br>

## 12 Referencias

https://rpubs.com/osoramirez/316691

https://dataintelligencechile.shinyapps.io/casenfinal

Manual_de_usuario_Censo_2017_16R.pdf\

http://www.censo2017.cl/microdatos/

Censo de Población y Vivienda\

https://www.ine.cl/estadisticas/sociales/censos-de-poblacion-y-vivienda/poblacion-y-vivienda


http://r-statistics.co/Linear-Regression.html


