---
title:  Expansión de la CASEN sobre el CENSO de PERSONAS (Nivel nacional rural para el 2017)
author:
- name: VE-CC-AJ
  affiliation: DataIntelligence
subtitle: | 
      <div style='line-height : 25px'> <span style='font-size: 25px'>Y regresión lineal de ingresos medios por zona sobre frecuencias de respuesta a la pregunta: ¿Cuantos años de escolaridad tiene?, cuya correlación necesitó de su corrección por porcentaje de existencia por zona.</style></div >

header-includes:
   - \usepackage[]{babel}

output:
  rmdformats::html_clean:
    highlight: kate
    toc: true
    use_bookdown: true    
---

date: `r format(Sys.time(), "%d-%m-%Y")`

<style type="text/css">
.main-container {
  max-width: 1600px;
  margin-left: 100px;
  margin-right: auto;
}
</style>


```{r, include=FALSE}
knitr::opts_chunk$set(echo = TRUE)
library(ggplot2)
#library(ggpubr)
library(markdown)
library(shiny)
library(shinythemes)
library(tidyverse)
library(magrittr)
library(lubridate)
#library(plotly)
library(kableExtra)
library(knitr)
library("readxl")
library(writexl)
#library(RPostgreSQL)
#library(devtools)
library(remotes)
library(DBI)
library(tidyverse)
library(kableExtra)
#library(reldist)
library("readxl")
library("writexl")
library(kableExtra)
library(PerformanceAnalytics)
library("rio")
library("dplyr")
library(plotly)
library(normtest) 
library(nortest)
library(moments)
library(foreign)
```

 

###########################################################################################################################################
###########################################################################################################################################
###########################################################################################################################################


```{r}
tabla_con_clave <- 
readRDS("../../../ds_correlaciones_censo_casen/corre_censo_casen_2017/censos_con_clave/censo_personas_con_clave_17")

abc <- head(tabla_con_clave,50)
kbl(abc) %>%
  kable_styling(bootstrap_options = c("striped", "hover")) %>%
  kable_paper() %>%
  scroll_box(width = "100%", height = "300px")
```
<br>
Cuantas personas hay en Chile?



```{r}
length(tabla_con_clave$clave)
```




Cuántas **zonas** hay en Chile?


```{r}
length(unique(tabla_con_clave$clave))
```

### Filtro a nivel urbano:

```{r}
tabla_con_clave_u <- filter(tabla_con_clave, tabla_con_clave$AREA ==2)
```

Cuantas personas hay en Chile urbanas?

```{r}
length(tabla_con_clave_u$clave)
```


Cuantas **zonas** hay en el nivel urbano?


```{r}
length(unique(tabla_con_clave_u$clave))
```


### Cálculo de respuestas censales

Obtenemos las respuestas a la pregunta P17 por zona eliminando los campos innecesarios. Despleguemos los primeros 1000 registros:

```{r}
tabla_con_clave_f <- tabla_con_clave_u[,-c(1,2,4:32,33:40,42:48),drop=F]
abc <- head(tabla_con_clave_f,1000)

kbl(abc) %>%
  kable_styling(bootstrap_options = c("striped", "hover")) %>%
  kable_paper() %>%
  scroll_box(width = "100%", height = "300px")
```
```{r}
nrow(tabla_con_clave_f)
```

Vemos que el número total de registros coincide con el total de personas urbanas.

Modifiquemos la tabla para poder trabajarla un poco mejor:

1. Agregamos un cero a los códigos comunales de cuatro dígitos.
2. Renombramos la columna clave por código.

```{r}
codigos <- tabla_con_clave_f$COMUNA
rango <- seq(1:nrow(tabla_con_clave_f))
cadena <- paste("0",codigos[rango], sep = "")
cadena <- substr(cadena,(nchar(cadena)[rango])-(4),6)
codigos <- as.data.frame(codigos)
cadena <- as.data.frame(cadena)
comuna_corr <- cbind(tabla_con_clave_f,cadena)
comuna_corr <- comuna_corr[,-c(1),drop=FALSE]
names(comuna_corr)[3] <- "código" 

abc <- head(comuna_corr,50)
kbl(abc) %>%
  kable_styling(bootstrap_options = c("striped", "hover")) %>%
  kable_paper() %>%
  scroll_box(width = "100%", height = "300px")
```

```{r}
tabla_con_clave_f <- comuna_corr
```


<br>
Obtenemos la cuenta de las respuestas 1:

```{r}
claves_con_1 <- filter(tabla_con_clave_f, tabla_con_clave_f$P17 == 1)
head(claves_con_1,10)
```
















```{r}
estadisticos_finales
```
```{r}
tabla_f <- filter(estadisticos_finales, estadisticos_finales$código =="15201")
tabla_f
```
```{r}
comuna_15201_censo <- filter(tabla_original, tabla_original$COMUNA == "15201")
comuna_15201_censo
```
```{r}
comuna_ingresos <- filter(df_2017_2, df_2017_2$código == "15201")
comuna_ingresos
```
 ###########

```{r}
claves_con_2 <- filter(comuna_corr, comuna_corr$ESCOLARIDAD == 12)
claves_con_2 <- filter(claves_con_2, claves_con_2$código == "15201")
claves_con_2
```
```{r}
union <- merge(x = comuna_ingresos, y = claves_con_2, by = "código", all.x = TRUE )
union
```
  
```{r}
tabla_de_prop_pob <- readRDS("tabla_de_prop_pob.rds")
names(tabla_de_prop_pob)[1]  <- "clave"
tabla_de_prop_pob
```
```{r}
union2 = merge( x = union, y =tabla_de_prop_pob, by = "clave", all.x = TRUE)
union2$p <- as.character(union2$p)
union2
```
```{r}
lista <- as.list(0)

for (nnn in 1:nrow(union2)) {
  
  
  
  ppp <- table(union2$clave == union2$clave[nnn]) 
  ppp <- as.numeric(ppp[2])
  
  # union2$cant <- ppp
  
  lista <- c(lista,ppp)
  
  # print(ppp)
}
```


```{r}
lista <- as.data.frame.list(lista)
lista
```
```{r}
t(lista)
```
  
  
  
  
  
```{r}
ppp <- table(union2$clave == union2$clave[1]) 
# ppp <- as.numeric(ppp[])
ppp
```
 

```{r}
union2$p_prop <- (union2$p)/ 
```

```{r}
comunas_censo_casen_6666 = merge( x = comunas_censo_casen_666, y = tabla_de_prop_pob, by = "clave", all.x = TRUE)
comunas_censo_casen_6666$multipob <- comunas_censo_casen_6666$ingresos_expandidos*comunas_censo_casen_6666$p
```














```{r}
trabajo_001 = merge( x = con4, y =claves_con_1, by = "clave", all.x = TRUE)
trabajo003 <- unique(trabajo_001)
trabajo003 <- trabajo003[,-c(2,4)]

df_2017_2 <- readRDS("Ingresos_expandidos_rural_17.rds")

comunas_censo_casen_666 = merge( x = trabajo003, y = df_2017_2, by = "código", all.x = TRUE)


tabla_de_prop_pob <- readRDS("tabla_de_prop_pob.rds")
names(tabla_de_prop_pob)[1]  <- "clave"


comunas_censo_casen_6666 = merge( x = comunas_censo_casen_666, y = tabla_de_prop_pob, by = "clave", all.x = TRUE)
comunas_censo_casen_6666$multipob <- comunas_censo_casen_6666$ingresos_expandidos*comunas_censo_casen_6666$p
```

































