---
title: Correlaciones entre variables del Censo de Viviendas, Hogares y Personas e ingresos promedios comunales de la CASEN 2017.
author:
- name: VE-CC-AJ
  affiliation: DataIntelligence
subtitle: | 

date: "Viernes 02-07-2021"

abstract: |
  Calculamos correlaciones entre el ingreso promedio comunal **multiplicado por la población comunal** que llamaremos **ingresos expandidos** extraído de la Casen 2017 y las frecuencias de categorías de respuesta para todas las variables del Censo de viviendas, hogares y personas al 2017, también extraídas a nivel comunal.
  
  Haremos las correlaciones tanto a nivel Urbano como rural.
  
  Importante es aplicar la libreria **dplyr** para evitar que en los filtros se desplieguen series de tiempo.
    
header-includes:
   - \usepackage[]{babel}

output:
  html_document:
    toc: true
    toc_float: true
    theme: flatly
---


```{r, include=FALSE}
knitr::opts_chunk$set(echo = TRUE)
library(ggplot2)
#library(ggpubr)
library(markdown)
library(shiny)
library(shinythemes)
library(tidyverse)
library(magrittr)
library(lubridate)
#library(plotly)
library(kableExtra)
library(knitr)
library("readxl")
library(writexl)
#library(RPostgreSQL)
#library(devtools)
library(remotes)
library(DBI)
library(tidyverse)
library(kableExtra)
#library(reldist)
library("readxl")
library("writexl")
library(kableExtra)
library(PerformanceAnalytics)
library("rio")
library("dplyr")

```




```{r setup, include=FALSE}
knitr::opts_chunk$set(echo = TRUE)
```

Area:
urbano = 1 rural = 2
<br>

<hr style="height:1px;border-width:1;color:Green;background-color:Green">

# Urbano

<hr style="height:1px;border-width:1;color:Green;background-color:Green">
<br>

## 1 Pregunta **P18**: Rama de actividad económica

1 A Agricultura, ganadería, silvicultura y pesca\
2 B Explotación de minas y canteras\
3 C Industrias manufactureras\
4 D Suministro de electricidad, gas, vapor y aire acondicionado\
5 E Suministro de agua; evacuación de aguas residuales, gestión de desechos y descontaminación\
6 F Construcción\
7 G Comercio al por mayor y al por menor; reparación de vehículos automotores y motocicletas\
8 H Transporte y almacenamiento\
9 I Actividades de alojamiento y de servicios de comidas\
10 J Información y comunicaciones\
11 K Actividades financieras y de seguros\
12 L Actividades inmobiliarias\
13 M Actividades profesionales, científicas y técnicas\
14 N Actividades de servicios administrativos y de apoyo\
15 O Administración pública y defensa; planes de seguridad social de afiliación obligatoria\
16 P Enseñanza\
17 Q Actividades de atención de la salud humana y de asistencia social\
18 R Actividades artísticas, de entretenimiento y recreativas\
19 S Otras actividades de servicios\
20 T Actividades de los hogares como empleadores; actividades no diferenciadas de los hogares como productores de bienes y servicios para uso propio\
21 U Actividades de organizaciones y órganos extraterritoriales\
22 Z Rama no declarada\

98 No aplica\
99 Missing

### 1.1 Cálculo de frecuencias

Leemos las respuestas a la pregunta P17 del censo de viviendas 2017 y obtenemos la tabla de frecuencias por categoría de respuesta:

```{r, warning = FALSE}
tabla_con_clave <- readRDS("censos/censo_personas_con_clave_17")
tabla_con_clave <- filter(tabla_con_clave, tabla_con_clave$AREA == 1)

b <- tabla_con_clave$COMUNA
c <- tabla_con_clave$P18
cross_tab =  xtabs( ~ unlist(b) + unlist(c))
tabla <- as.data.frame(cross_tab)
d <-tabla[!(tabla$Freq == 0),]
d$anio <- "2017"

d$unlist.c. <- as.character(d$unlist.c.)
d <- d[-5] 

d$unlist.c.[d$unlist.c. == "A"] <- "1"
d$unlist.c.[d$unlist.c. == "B"] <- "2"
d$unlist.c.[d$unlist.c. == "C"] <- "3"
d$unlist.c.[d$unlist.c. == "D"] <- "4"
d$unlist.c.[d$unlist.c. == "E"] <- "5"

d$unlist.c.[d$unlist.c. == "F"] <- "6"
d$unlist.c.[d$unlist.c. == "G"] <- "7"
d$unlist.c.[d$unlist.c. == "H"] <- "8"
d$unlist.c.[d$unlist.c. == "I"] <- "9"
d$unlist.c.[d$unlist.c. == "J"] <- "10"

d$unlist.c.[d$unlist.c. == "K"] <- "11"
d$unlist.c.[d$unlist.c. == "L"] <- "12"
d$unlist.c.[d$unlist.c. == "M"] <- "13"
d$unlist.c.[d$unlist.c. == "N"] <- "14"
d$unlist.c.[d$unlist.c. == "O"] <- "15"

d$unlist.c.[d$unlist.c. == "P"] <- "16"
d$unlist.c.[d$unlist.c. == "Q"] <- "17"
d$unlist.c.[d$unlist.c. == "R"] <- "18"
d$unlist.c.[d$unlist.c. == "S"] <- "19"
d$unlist.c.[d$unlist.c. == "T"] <- "20"

d$unlist.c.[d$unlist.c. == "U"] <- "21"
d$unlist.c.[d$unlist.c. == "Z"] <- "22"

d$unlist.c. <- as.numeric(d$unlist.c.)

d_t <- filter(d,d$unlist.c. == 1)
for(i in 2:22){
  d_i <- filter(d,d$unlist.c. == i)
  d_t = merge( x = d_t, y = d_i, by = "unlist.b.", all.x = TRUE)
}

codigos <- d_t$unlist.b.
rango <- seq(1:nrow(d_t))
cadena <- paste("0",codigos[rango], sep = "")
cadena <- substr(cadena,(nchar(cadena)[rango])-(4),6)
codigos <- as.data.frame(codigos)
cadena <- as.data.frame(cadena)
comuna_corr <- cbind(d_t,cadena)
comuna_corr <- comuna_corr[,-c(1),drop=FALSE]

names(comuna_corr)[67] <- "código" 

ingresos_expandidos_2017 <- readRDS("Ingresos_expandidos_urbano_17.rds")

df_2017_2 = merge( x = comuna_corr, y = ingresos_expandidos_2017, by = "código", all.x = TRUE)

names(df_2017_2)[3] <- "Agricultura"
names(df_2017_2)[6] <- "Explotación"
names(df_2017_2)[9] <- "Industrias"
names(df_2017_2)[12] <- "Suministro de electricidad"
names(df_2017_2)[15] <- "Suministro de agua"
names(df_2017_2)[18] <- "Construcción"
names(df_2017_2)[21] <- "Comercio"
names(df_2017_2)[24] <- "Transporte"
names(df_2017_2)[27] <- "Actividades de alojamiento"
names(df_2017_2)[30] <- "Información"

names(df_2017_2)[33] <- "Actividades financieras"
names(df_2017_2)[36] <- "Actividades inmobiliarias"
names(df_2017_2)[39] <- "Actividades profesionales"
names(df_2017_2)[42] <- "Actividades de servicios"
names(df_2017_2)[45] <- "Administración pública"
names(df_2017_2)[48] <- "Enseñanza"
names(df_2017_2)[51] <- "salud humana"
names(df_2017_2)[54] <- "Actividades artísticas"
names(df_2017_2)[57] <- "Otras actividades"
names(df_2017_2)[60] <- "Actividades de los hogares"

names(df_2017_2)[63] <- "Actividades de organizaciones"
names(df_2017_2)[66] <- "Rama no declarada"

```


### 1.2 **Correlaciones parte I** 

#### 1.2.1 Pearson
 
```{r}
my_data <- df_2017_2[, c(3,6,9,12,15,18,21,24,27,30,73)]
chart.Correlation(my_data, histogram=TRUE,   method = c( "pearson"), pch=20)
```

### 1.3 **Correlaciones parte II** 

#### 1.3.1 Pearson

```{r}
my_data <- df_2017_2[, c(33,36,39,42,45,48,51,54,57,60,63,66,73)]
chart.Correlation(my_data, histogram=TRUE,   method = c( "pearson"), pch=20)
```

<hr style="height:1px;border-width:1;color:Green;background-color:Green">

### 1.4 **Correlaciones parte I** 

#### 1.4.1 Spearman
 
```{r, warning = FALSE}
my_data <- df_2017_2[, c(3,6,9,12,15,18,21,24,27,30,73)]
chart.Correlation(my_data, histogram=TRUE,   method = c( "spearman"), pch=20)
```

### 1.5 **Correlaciones parte II** 

#### 1.5.1 Spearman

```{r, warning = FALSE}
my_data <- df_2017_2[, c(33,36,39,42,45,48,51,54,57,60,63,66,73)]
chart.Correlation(my_data, histogram=TRUE,   method = c( "spearman"), pch=20)
```

### 1.6 **Correlaciones parte I** 

#### 1.6.1 Kendall
 
```{r, warning = FALSE}
my_data <- df_2017_2[, c(3,6,9,12,15,18,21,24,27,30,73)]
chart.Correlation(my_data, histogram=TRUE,   method = c( "kendall"), pch=20)
```

### 1.6 **Correlaciones parte II** 

#### 1.6.1 Kendall

```{r, warning = FALSE}
my_data <- df_2017_2[, c(33,36,39,42,45,48,51,54,57,60,63,66,73)]
chart.Correlation(my_data, histogram=TRUE,   method = c( "kendall"), pch=20)
```

<hr style="height:5px;border-width:5;color:Green;background-color:Green">

# Rural

<hr style="height:1px;border-width:1;color:Green;background-color:Green">
<br>

## 1 Pregunta **P18**: Rama de actividad económica

1 A Agricultura, ganadería, silvicultura y pesca\
2 B Explotación de minas y canteras\
3 C Industrias manufactureras\
4 D Suministro de electricidad, gas, vapor y aire acondicionado\
5 E Suministro de agua; evacuación de aguas residuales, gestión de desechos y descontaminación\
6 F Construcción\
7 G Comercio al por mayor y al por menor; reparación de vehículos automotores y motocicletas\
8 H Transporte y almacenamiento\
9 I Actividades de alojamiento y de servicios de comidas\
10 J Información y comunicaciones\
11 K Actividades financieras y de seguros\
12 L Actividades inmobiliarias\
13 M Actividades profesionales, científicas y técnicas\
14 N Actividades de servicios administrativos y de apoyo\
15 O Administración pública y defensa; planes de seguridad social de afiliación obligatoria\
16 P Enseñanza\
17 Q Actividades de atención de la salud humana y de asistencia social\
18 R Actividades artísticas, de entretenimiento y recreativas\
19 S Otras actividades de servicios\
20 T Actividades de los hogares como empleadores; actividades no diferenciadas de los hogares como productores de bienes y servicios para uso propio\
21 U Actividades de organizaciones y órganos extraterritoriales\
22 Z Rama no declarada\

98 No aplica\
99 Missing

### 1.1 Cálculo de frecuencias

Leemos las respuestas a la pregunta P17 del censo de viviendas 2017 y obtenemos la tabla de frecuencias por categoría de respuesta:

```{r, warning = FALSE}
tabla_con_clave <- readRDS("../censo_personas_con_clave_17")
tabla_con_clave <- filter(tabla_con_clave, tabla_con_clave$AREA == 2)

b <- tabla_con_clave$COMUNA
c <- tabla_con_clave$P18
cross_tab =  xtabs( ~ unlist(b) + unlist(c))
tabla <- as.data.frame(cross_tab)
d <-tabla[!(tabla$Freq == 0),]
d$anio <- "2017"

d$unlist.c. <- as.character(d$unlist.c.)
d <- d[-5] 

d$unlist.c.[d$unlist.c. == "A"] <- "1"
d$unlist.c.[d$unlist.c. == "B"] <- "2"
d$unlist.c.[d$unlist.c. == "C"] <- "3"
d$unlist.c.[d$unlist.c. == "D"] <- "4"
d$unlist.c.[d$unlist.c. == "E"] <- "5"

d$unlist.c.[d$unlist.c. == "F"] <- "6"
d$unlist.c.[d$unlist.c. == "G"] <- "7"
d$unlist.c.[d$unlist.c. == "H"] <- "8"
d$unlist.c.[d$unlist.c. == "I"] <- "9"
d$unlist.c.[d$unlist.c. == "J"] <- "10"

d$unlist.c.[d$unlist.c. == "K"] <- "11"
d$unlist.c.[d$unlist.c. == "L"] <- "12"
d$unlist.c.[d$unlist.c. == "M"] <- "13"
d$unlist.c.[d$unlist.c. == "N"] <- "14"
d$unlist.c.[d$unlist.c. == "O"] <- "15"

d$unlist.c.[d$unlist.c. == "P"] <- "16"
d$unlist.c.[d$unlist.c. == "Q"] <- "17"
d$unlist.c.[d$unlist.c. == "R"] <- "18"
d$unlist.c.[d$unlist.c. == "S"] <- "19"
d$unlist.c.[d$unlist.c. == "T"] <- "20"

d$unlist.c.[d$unlist.c. == "U"] <- "21"
d$unlist.c.[d$unlist.c. == "Z"] <- "22"

d$unlist.c. <- as.numeric(d$unlist.c.)

d_t <- filter(d,d$unlist.c. == 1)
for(i in 2:22){
  d_i <- filter(d,d$unlist.c. == i)
  d_t = merge( x = d_t, y = d_i, by = "unlist.b.", all.x = TRUE)
}

codigos <- d_t$unlist.b.
rango <- seq(1:nrow(d_t))
cadena <- paste("0",codigos[rango], sep = "")
cadena <- substr(cadena,(nchar(cadena)[rango])-(4),6)
codigos <- as.data.frame(codigos)
cadena <- as.data.frame(cadena)
comuna_corr <- cbind(d_t,cadena)
comuna_corr <- comuna_corr[,-c(1),drop=FALSE]

names(comuna_corr)[67] <- "código" 

ingresos_expandidos_2017 <- readRDS("Ingresos_expandidos_rural_17.rds")

df_2017_2 = merge( x = comuna_corr, y = ingresos_expandidos_2017, by = "código", all.x = TRUE)

names(df_2017_2)[3] <- "Agricultura"
names(df_2017_2)[6] <- "Explotación"
names(df_2017_2)[9] <- "Industrias"
names(df_2017_2)[12] <- "Suministro de electricidad"
names(df_2017_2)[15] <- "Suministro de agua"
names(df_2017_2)[18] <- "Construcción"
names(df_2017_2)[21] <- "Comercio"
names(df_2017_2)[24] <- "Transporte"
names(df_2017_2)[27] <- "Actividades de alojamiento"
names(df_2017_2)[30] <- "Información"

names(df_2017_2)[33] <- "Actividades financieras"
names(df_2017_2)[36] <- "Actividades inmobiliarias"
names(df_2017_2)[39] <- "Actividades profesionales"
names(df_2017_2)[42] <- "Actividades de servicios"
names(df_2017_2)[45] <- "Administración pública"
names(df_2017_2)[48] <- "Enseñanza"
names(df_2017_2)[51] <- "salud humana"
names(df_2017_2)[54] <- "Actividades artísticas"
names(df_2017_2)[57] <- "Otras actividades"
names(df_2017_2)[60] <- "Actividades de los hogares"

names(df_2017_2)[63] <- "Actividades de organizaciones"
names(df_2017_2)[66] <- "Rama no declarada"

```


### 1.2 **Correlaciones parte I** 

#### 1.2.1 Pearson
 
```{r}
my_data <- df_2017_2[, c(3,6,9,12,15,18,21,24,27,30,73)]
chart.Correlation(my_data, histogram=TRUE,   method = c( "pearson"), pch=20)
```

### 1.3 **Correlaciones parte II** 

#### 1.3.1 Pearson

```{r}
my_data <- df_2017_2[, c(33,36,39,42,45,48,51,54,57,60,63,66,73)]
chart.Correlation(my_data, histogram=TRUE,   method = c( "pearson"), pch=20)
```

<hr style="height:1px;border-width:1;color:Green;background-color:Green">

### 1.4 **Correlaciones parte I** 

#### 1.4.1 Spearman
 
```{r, warning = FALSE}
my_data <- df_2017_2[, c(3,6,9,12,15,18,21,24,27,30,73)]
chart.Correlation(my_data, histogram=TRUE,   method = c( "spearman"), pch=20)
```

### 1.5 **Correlaciones parte II** 

#### 1.5.1 Spearman

```{r, warning = FALSE}
my_data <- df_2017_2[, c(33,36,39,42,45,48,51,54,57,60,63,66,73)]
chart.Correlation(my_data, histogram=TRUE,   method = c( "spearman"), pch=20)
```

### 1.6 **Correlaciones parte I** 

#### 1.6.1 Kendall
 
```{r, warning = FALSE}
my_data <- df_2017_2[, c(3,6,9,12,15,18,21,24,27,30,73)]
chart.Correlation(my_data, histogram=TRUE,   method = c( "kendall"), pch=20)
```

### 1.6 **Correlaciones parte II** 

#### 1.6.1 Kendall

```{r, warning = FALSE}
my_data <- df_2017_2[, c(33,36,39,42,45,48,51,54,57,60,63,66,73)]
chart.Correlation(my_data, histogram=TRUE,   method = c( "kendall"), pch=20)
```





