---
title: Correlaciones entre variables del CENSO de Viviendas, Hogares y Personas e Ingresos promedios comunales de la CASEN 2017.
author:
- name: VE-CC-AJ
  affiliation: DataIntelligence
subtitle: | 

date: "Sabado 10-07-2021"

abstract: |
  Calculamos correlaciones entre el ingreso promedio comunal **multiplicado por la población también comunal** que llamaremos **ingresos expandidos** extraídos de la Casen 2017 y las frecuencias de respuesta por categoría a la pregunta **TIPO_HOGAR** del Censo de viviendas 2017, también extraídas a nivel comunal. Lo haremos a nivel nacional.
  
  Haremos las correlaciones tanto a nivel Urbano como Rural.
  
  Importante es aplicar la librería **dplyr** para evitar que en los filtros se desplieguen series de tiempo.
   
header-includes:
   - \usepackage[]{babel}


output:
  rmdformats::html_clean:
    highlight: kate
    toc: true
    use_bookdown: true    
    
---

<style type="text/css">
.main-container {
  max-width: 1600px;
  margin-left: 100px;
  margin-right: auto;
}
</style>

```{r setup, include=FALSE}
knitr::opts_chunk$set(
  class.source = "numberLines lineAnchors"
  )
library(ggplot2)
#library(ggpubr)
library(markdown)
library(shiny)
library(shinythemes)
library(tidyverse)
library(magrittr)
library(lubridate)
#library(plotly)
library(kableExtra)
library(knitr)
library("readxl")
library(writexl)
#library(RPostgreSQL)
#library(devtools)
library(remotes)
library(DBI)
library(tidyverse)
library(kableExtra)
#library(reldist)
library("readxl")
library("writexl")
library(kableExtra)
library(PerformanceAnalytics)
library("rio")
library("dplyr")

```


# Nivel nacional URBANO (código 1)

## Pregunta **TIPO_HOGAR**: 

Esta pregunta posee 7 categorias de respuesta:
   
1 Hogar unipersonal\
2 Hogar nuclear monoparental\
3 Hogar nuclear biparental sin hijos 
4 Hogar nuclear biparental con hijos\
5 Hogar compuesto\
6 Hogar extenso\
7 Hogar sin núcleo\
  
  
Leemos las respuestas a la pregunta **TIPO_HOGAR** del censo de viviendas 2017 y obtenemos la tabla de frecuencias por categoría:

```{r, warning = FALSE, attr.source='.numberLines'}
tabla_con_clave <- readRDS("censos/censo_hogares_con_clave_17")
```


```{r, warning = FALSE, attr.source='.numberLines'}
tabla_con_clave_u <- filter(tabla_con_clave, tabla_con_clave$AREA == 1)
b <- tabla_con_clave_u$COMUNA
c <- tabla_con_clave_u$TIPO_HOGAR
cross_tab =  xtabs( ~ unlist(b) + unlist(c))
tabla <- as.data.frame(cross_tab)
d <-tabla[!(tabla$Freq == 0),]
d$anio <- "2017"

# apilamos:

 d_t <- filter(d,d$unlist.c. == 1)
for(i in 2:7){
  d_i <- filter(d,d$unlist.c. == i)
  d_t = merge( x = d_t, y = d_i, by = "unlist.b.", all.x = TRUE)
}
# Agregamos un cero a los códigos comunales de 4 dígitos, que queda en la columna llamada **código**:
codigos <- d_t$unlist.b.
rango <- seq(1:nrow(d_t))
cadena <- paste("0",codigos[rango], sep = "")
cadena <- substr(cadena,(nchar(cadena)[rango])-(4),6)
codigos <- as.data.frame(codigos)
cadena <- as.data.frame(cadena)
comuna_corr <- cbind(d_t,cadena)
comuna_corr <- comuna_corr[,-c(1),drop=FALSE] 
names(comuna_corr)[ncol(comuna_corr)] <- "código"
```




```{r, warning = FALSE, attr.source='.numberLines'}
quitar <- seq(3,(ncol(comuna_corr)-1),3)
comuna_corr <- comuna_corr[,-c(quitar),drop=FALSE]
```

```{r, warning = FALSE, attr.source='.numberLines'}
names(comuna_corr )[2] <- "Hogar unipersonal"
names(comuna_corr )[4] <- "Hogar nuclear monoparental"
names(comuna_corr )[6] <- "Hogar nuclear biparental sin hijos "
names(comuna_corr )[8] <- "Hogar nuclear biparental con hijos"
names(comuna_corr )[10] <- "Hogar compuesto"
names(comuna_corr )[12] <- "Hogar extenso"
names(comuna_corr )[14] <- "Hogar sin núcleo"
```







```{r, warning = FALSE, attr.source='.numberLines'}
quitar <- seq(1,(ncol(comuna_corr)-1),2)
comuna_corr <- comuna_corr[,-c(quitar),drop=FALSE]

```


## Generación de ingresos promedios a nivel urbano y su unión con la tabla de contingencia

```{r, warning = FALSE, attr.source='.numberLines'}
ingresos_expandidos_2017 <- readRDS("Ingresos_expandidos_urbano_17.rds")
df_2017_2 = merge( x = comuna_corr, y = ingresos_expandidos_2017, by = "código", all.x = TRUE)

```

<br>

```{r, warning = FALSE, attr.source='.numberLines', message=FALSE}
library(plotly)
fig <- plot_ly(df_2017_2, x = ~`código`, y = ~`Hogar unipersonal`
, name = 'Hogar unipersonal', type = 'scatter', mode = 'lines',
                 width=7000, height=400) 
fig <- fig %>% add_trace(y = ~`Hogar nuclear monoparental`
, name = 'Hogar nuclear monoparental', mode = 'lines+markers',
                 width=7000, height=400) 
fig <- fig %>% layout(autosize = F, width = 800, height = 500)
fig 
```

<br>

<br>
<br>
<br>

### Estadísticas a nivel urbano

```{r, warning = FALSE, attr.source='.numberLines'}
df_2017_2_sub <- df_2017_2[,-c(1,9,10,11,12,13)]

data_sum <- summary(df_2017_2_sub )

kbl(head(data_sum)) %>%
  kable_styling(bootstrap_options = c("striped", "hover")) %>%
  kable_paper() %>%
  scroll_box(width = "100%", height = "500px")
```
 

## **Correlaciones**

### Kendall

```{r, warning = FALSE, attr.source='.numberLines'}
chart.Correlation(df_2017_2_sub, histogram=TRUE, method = c( "kendall"), pch=2)
```

### Pearson
 
```{r, warning = FALSE, attr.source='.numberLines'}

chart.Correlation(df_2017_2_sub, histogram=TRUE, method = c( "pearson"), pch=20)
```

### Spearman

```{r, warning = FALSE, attr.source='.numberLines'}

chart.Correlation(df_2017_2_sub, histogram=TRUE, method = c( "spearman"), pch=20)
```


# Nivel nacional RURAL (código 2)

## Pregunta **TIPO_HOGAR**: 

Esta pregunta posee 7 categorias de respuesta:
   
1 Hogar unipersonal\
2 Hogar nuclear monoparental\
3 Hogar nuclear biparental sin hijos 
4 Hogar nuclear biparental con hijos\
5 Hogar compuesto\
6 Hogar extenso\
7 Hogar sin núcleo\
  
  
Leemos las respuestas a la pregunta **TIPO_HOGAR** del censo de viviendas 2017 y obtenemos la tabla de frecuencias por categoría:

```{r, warning = FALSE, attr.source='.numberLines'}
tabla_con_clave <- readRDS("censos/censo_hogares_con_clave_17")
```


```{r, warning = FALSE, attr.source='.numberLines'}
tabla_con_clave_u <- filter(tabla_con_clave, tabla_con_clave$AREA == 2)
b <- tabla_con_clave_u$COMUNA
c <- tabla_con_clave_u$TIPO_HOGAR
cross_tab =  xtabs( ~ unlist(b) + unlist(c))
tabla <- as.data.frame(cross_tab)
d <-tabla[!(tabla$Freq == 0),]
d$anio <- "2017"

# apilamos:

 d_t <- filter(d,d$unlist.c. == 1)
for(i in 2:7){
  d_i <- filter(d,d$unlist.c. == i)
  d_t = merge( x = d_t, y = d_i, by = "unlist.b.", all.x = TRUE)
}
# Agregamos un cero a los códigos comunales de 4 dígitos, que queda en la columna llamada **código**:
codigos <- d_t$unlist.b.
rango <- seq(1:nrow(d_t))
cadena <- paste("0",codigos[rango], sep = "")
cadena <- substr(cadena,(nchar(cadena)[rango])-(4),6)
codigos <- as.data.frame(codigos)
cadena <- as.data.frame(cadena)
comuna_corr <- cbind(d_t,cadena)
comuna_corr <- comuna_corr[,-c(1),drop=FALSE] 
names(comuna_corr)[ncol(comuna_corr)] <- "código"
```

```{r, warning = FALSE, attr.source='.numberLines'}
quitar <- seq(3,(ncol(comuna_corr)-1),3)
comuna_corr <- comuna_corr[,-c(quitar),drop=FALSE]
```

```{r, warning = FALSE, attr.source='.numberLines'}
names(comuna_corr )[2] <- "Hogar unipersonal"
names(comuna_corr )[4] <- "Hogar nuclear monoparental"
names(comuna_corr )[6] <- "Hogar nuclear biparental sin hijos "
names(comuna_corr )[8] <- "Hogar nuclear biparental con hijos"
names(comuna_corr )[10] <- "Hogar compuesto"
names(comuna_corr )[12] <- "Hogar extenso"
names(comuna_corr )[14] <- "Hogar sin núcleo"
```

```{r, warning = FALSE, attr.source='.numberLines'}
quitar <- seq(1,(ncol(comuna_corr)-1),2)
comuna_corr <- comuna_corr[,-c(quitar),drop=FALSE]

```

## Integración de ingresos promedios a nivel urbano y su unión con la tabla de contingencia

```{r, warning = FALSE, attr.source='.numberLines'}
ingresos_expandidos_2017 <- readRDS("Ingresos_expandidos_urbano_17.rds")
df_2017_2 = merge( x = comuna_corr, y = ingresos_expandidos_2017, by = "código", all.x = TRUE)

```

<br>

```{r, warning = FALSE, attr.source='.numberLines', message=FALSE}
library(plotly)
fig <- plot_ly(df_2017_2, x = ~`código`, y = ~`Hogar unipersonal`
, name = 'Hogar unipersonal', type = 'scatter', mode = 'lines',
                 width=7000, height=400) 
fig <- fig %>% add_trace(y = ~`Hogar nuclear monoparental`
, name = 'Hogar nuclear monoparental', mode = 'lines+markers',
                 width=7000, height=400) 
fig <- fig %>% layout(autosize = F, width = 800, height = 500)
fig 
```

<br>

<br>
<br>
<br>

### Estadísticas a nivel urbano

```{r, warning = FALSE, attr.source='.numberLines'}
df_2017_2_sub <- df_2017_2[,-c(1,9,10,11,12,13)]

data_sum <- summary(df_2017_2_sub )

kbl(head(data_sum)) %>%
  kable_styling(bootstrap_options = c("striped", "hover")) %>%
  kable_paper() %>%
  scroll_box(width = "100%", height = "500px")
```
 

## **Correlaciones**

### Kendall

```{r, warning = FALSE, attr.source='.numberLines'}
chart.Correlation(df_2017_2_sub, histogram=TRUE, method = c( "kendall"), pch=20)
```

### Pearson
 
```{r, warning = FALSE, attr.source='.numberLines'}

chart.Correlation(df_2017_2_sub, histogram=TRUE, method = c( "pearson"), pch=20)
```

### Spearman

```{r, warning = FALSE, attr.source='.numberLines'}

chart.Correlation(df_2017_2_sub, histogram=TRUE, method = c( "spearman"), pch=20)
```









 