---
title: Correlaciones entre variables del CENSO de Viviendas, Hogares y Personas e Ingresos promedios comunales de la CASEN 2017.
author:
- name: VE-CC-AJ
  affiliation: DataIntelligence
subtitle: | 

date: "Viernes 09-07-2021"

abstract: |
  Calculamos correlaciones entre el ingreso promedio comunal **multiplicado por la población también comunal** que llamaremos **ingresos expandidos** extraídos de la Casen 2017 y las frecuencias de respuesta por categoría a la pregunta **CANT_PER** del Censo de viviendas 2017, también extraídas a nivel comunal. Lo haremos a nivel nacional.
  
  Haremos las correlaciones tanto a nivel Urbano como Rural.
  
  Importante es aplicar la librería **dplyr** para evitar que en los filtros se desplieguen series de tiempo.
   
header-includes:
   - \usepackage[]{babel}

output:
  rmdformats::html_clean:
    highlight: kate
    toc: true
    use_bookdown: true    
    
---

<style type="text/css">
.main-container {
  max-width: 1600px;
  margin-left: 100px;
  margin-right: auto;
}
</style>

```{r setup, include=FALSE}
knitr::opts_chunk$set(
  class.source = "numberLines lineAnchors"
  )
library(ggplot2)
#library(ggpubr)
library(markdown)
library(shiny)
library(shinythemes)
library(tidyverse)
library(magrittr)
library(lubridate)
#library(plotly)
library(kableExtra)
library(knitr)
library("readxl")
library(writexl)
#library(RPostgreSQL)
#library(devtools)
library(remotes)
library(DBI)
library(tidyverse)
library(kableExtra)
#library(reldist)
library("readxl")
library("writexl")
library(kableExtra)
library(PerformanceAnalytics)
library("rio")
library("dplyr")

```

# Nivel nacional URBANO (código 1)

## Pregunta **CANT_PER**: Ocupación de la vivienda

Esta pregunta posee un rango de categorías de respuestade 0-9999:
  
Leemos las respuestas a la pregunta **CANT_PER** del censo de viviendas 2017 y obtenemos la tabla de frecuencias por categoría:

```{r, warning = FALSE}
tabla_con_clave <- readRDS("../censo_viviendas_con_clave_17.rds")
tabla_con_clave_u <- filter(tabla_con_clave, tabla_con_clave$AREA == 1)
b <- tabla_con_clave_u$COMUNA
c <- tabla_con_clave_u$CANT_PER
cross_tab =  xtabs( ~ unlist(b) + unlist(c))
tabla <- as.data.frame(cross_tab)
d <-tabla[!(tabla$Freq == 0),]
d$anio <- "2017"
```


Nos encontramos con una anomalía estadística. Tenemos una vivienda cuya cantidad de personas es de 5912, lo que es absurdo. Vamos a fijar un punto de corte arbitrario que nos permita trabajar con coherencia.

A partir del número 30, las frecuencias tienden a 1.


```{r, warning = FALSE}
d_t <- filter(d,d$unlist.c. == 0)
for(i in 1:30){
  d_i <- filter(d,d$unlist.c. == i)
  d_t = merge( x = d_t, y = d_i, by = "unlist.b.", all.x = TRUE)
}

# Agregamos un cero a los códigos comunales de 4 dígitos, que queda en la columna llamada código:
codigos <- d_t$unlist.b.
rango <- seq(1:nrow(d_t))
cadena <- paste("0",codigos[rango], sep = "")
cadena <- substr(cadena,(nchar(cadena)[rango])-(4),6)
codigos <- as.data.frame(codigos)
cadena <- as.data.frame(cadena)
comuna_corr <- cbind(d_t,cadena)
comuna_corr <- comuna_corr[,-c(1),drop=FALSE]
names(comuna_corr)[94] <- "código" 

# Hacemos la unión con los ingresos promedio comunales expandidos:
ingresos_expandidos_2017 <- readRDS("Ingresos_expandidos_urbano_17.rds")
df_2017_2 = merge( x = comuna_corr, y = ingresos_expandidos_2017, by = "código", all.x = TRUE)
una_secuencia <- seq(4, 99, 3 )
df_2017_22 <- data.frame()
for (i in una_secuencia){
df_2017_22 <- df_2017_2[,-(una_secuencia),drop=FALSE]
}
df_2017_222 <- df_2017_22
una_secuencia_2 <- seq(3, 68, 2 )
df_2017_222 = df_2017_222[una_secuencia_2]
df_2017_222$ingresos_expandidos <- df_2017_222$promedio_i * df_2017_222$personas
df_2017_222 = df_2017_222[-c(32:33)]
for(i in 1:31){
frecuencia <- paste(i-1,'pers',sep = "_")
names(df_2017_222)[i] <- frecuencia
}
```

## **Correlaciones**

### 1-10 personas

```{r}
df_2017_22a <- df_2017_222[,c(1:10,32)]
```

### **Kendall**

```{r, warning = FALSE}
chart.Correlation(df_2017_22a, histogram=TRUE, method = c( "kendall"), pch=20)
```

### Pearson
 
```{r, warning = FALSE}
chart.Correlation(df_2017_22a, histogram=TRUE, method = c( "pearson"), pch=20)
```

### Spearman

```{r, warning = FALSE}
chart.Correlation(df_2017_22a, histogram=TRUE, method = c( "spearman"), pch=20)
```

### 11-20 personas

```{r}
df_2017_22b <- df_2017_222[,c(11:20,32)]
```

### **Kendall**

```{r, warning = FALSE}
chart.Correlation(df_2017_22b, histogram=TRUE, method = c( "kendall"), pch=20)
```

### Pearson
 
```{r, warning = FALSE}
chart.Correlation(df_2017_22b, histogram=TRUE, method = c( "pearson"), pch=20)
```

### Spearman

```{r, warning = FALSE}
chart.Correlation(df_2017_22b, histogram=TRUE, method = c( "spearman"), pch=20)
```

### 21-30 personas

```{r}
df_2017_22c <- df_2017_222[,c(21:30,32)]
```

### **Kendall**

```{r, warning = FALSE}
chart.Correlation(df_2017_22c, histogram=TRUE, method = c( "kendall"), pch=40)
```

### Pearson
 
```{r, warning = FALSE}
chart.Correlation(df_2017_22c, histogram=TRUE, method = c( "pearson"), pch=20)
```

### Spearman

```{r, warning = FALSE}
chart.Correlation(df_2017_22c, histogram=TRUE, method = c( "spearman"), pch=20)
```


<br>
<hr style="height:3px;border-width:1;color:Gray;background-color:Gray">
<br>


# Nivel nacional RURAL (código 1)

## Pregunta **CANT_PER**: Ocupación de la vivienda

Esta pregunta posee un rango de categorías de respuestade 0-9999:
  
Leemos las respuestas a la pregunta **CANT_PER** del censo de viviendas 2017 y obtenemos la tabla de frecuencias por categoría:

```{r, warning = FALSE}
tabla_con_clave <- readRDS("../censo_viviendas_con_clave_17.rds")
tabla_con_clave_u <- filter(tabla_con_clave, tabla_con_clave$AREA == 2)
b <- tabla_con_clave_u$COMUNA
c <- tabla_con_clave_u$CANT_PER
cross_tab =  xtabs( ~ unlist(b) + unlist(c))
tabla <- as.data.frame(cross_tab)
d <-tabla[!(tabla$Freq == 0),]
d$anio <- "2017"
```


Nos encontramos con una anomalía estadística. Tenemos una vivienda cuya cantidad de personas es de 5912, lo que es absurdo. Vamos a fijar un punto de corte arbitrario que nos permita trabajar con coherencia.

A partir del número 30, las frecuencias tienden a 1.


```{r, warning = FALSE}
d_t <- filter(d,d$unlist.c. == 0)
for(i in 1:30){
  d_i <- filter(d,d$unlist.c. == i)
  d_t = merge( x = d_t, y = d_i, by = "unlist.b.", all.x = TRUE)
}

# Agregamos un cero a los códigos comunales de 4 dígitos, que queda en la columna llamada código:
codigos <- d_t$unlist.b.
rango <- seq(1:nrow(d_t))
cadena <- paste("0",codigos[rango], sep = "")
cadena <- substr(cadena,(nchar(cadena)[rango])-(4),6)
codigos <- as.data.frame(codigos)
cadena <- as.data.frame(cadena)
comuna_corr <- cbind(d_t,cadena)
comuna_corr <- comuna_corr[,-c(1),drop=FALSE]
names(comuna_corr)[94] <- "código" 

# Hacemos la unión con los ingresos promedio comunales expandidos:
ingresos_expandidos_2017 <- readRDS("Ingresos_expandidos_rural_17.rds")
df_2017_2 = merge( x = comuna_corr, y = ingresos_expandidos_2017, by = "código", all.x = TRUE)
una_secuencia <- seq(4, 99, 3 )
df_2017_22 <- data.frame()
for (i in una_secuencia){
df_2017_22 <- df_2017_2[,-(una_secuencia),drop=FALSE]
}
df_2017_222 <- df_2017_22
una_secuencia_2 <- seq(3, 68, 2 )
df_2017_222 = df_2017_222[una_secuencia_2]
df_2017_222$ingresos_expandidos <- df_2017_222$promedio_i * df_2017_222$personas
df_2017_222 = df_2017_222[-c(32:33)]
for(i in 1:31){
frecuencia <- paste(i-1,'pers',sep = "_")
names(df_2017_222)[i] <- frecuencia
}
```

## **Correlaciones**

### 1-10 personas

```{r}
df_2017_22a <- df_2017_222[,c(1:10,32)]
```

### **Kendall**

```{r, warning = FALSE}
chart.Correlation(df_2017_22a, histogram=TRUE, method = c( "kendall"), pch=20)
```

### Pearson
 
```{r, warning = FALSE}
chart.Correlation(df_2017_22a, histogram=TRUE, method = c( "pearson"), pch=20)
```

### Spearman

```{r, warning = FALSE}
chart.Correlation(df_2017_22a, histogram=TRUE, method = c( "spearman"), pch=20)
```

### 11-20 personas

```{r}
df_2017_22b <- df_2017_222[,c(11:20,32)]
```

### **Kendall**

```{r, warning = FALSE}
chart.Correlation(df_2017_22b, histogram=TRUE, method = c( "kendall"), pch=20)
```

### Pearson
 
```{r, warning = FALSE}
chart.Correlation(df_2017_22b, histogram=TRUE, method = c( "pearson"), pch=20)
```

### Spearman

```{r, warning = FALSE}
chart.Correlation(df_2017_22b, histogram=TRUE, method = c( "spearman"), pch=20)
```

### 21-30 personas

```{r}
df_2017_22c <- df_2017_222[,c(21:24,32)]
```

### **Kendall**

```{r, warning = FALSE}
chart.Correlation(df_2017_22c, histogram=TRUE, method = c( "kendall"), pch=40)
```

### Pearson
 
```{r, warning = FALSE}
chart.Correlation(df_2017_22c, histogram=TRUE, method = c( "pearson"), pch=20)
```

### Spearman

```{r, warning = FALSE}
chart.Correlation(df_2017_22c, histogram=TRUE, method = c( "spearman"), pch=20)
```









