---
title: Correlaciones entre variables del CENSO de Viviendas, Hogares y Personas e Ingresos promedios comunales de la CASEN 2017.
author:
- name: VE-CC-AJ
  affiliation: DataIntelligence
subtitle: | 

date: "Jueves 09-07-2021"

abstract: |
  Calculamos correlaciones entre el ingreso promedio comunal **multiplicado por la población también comunal** que llamaremos **ingresos expandidos** extraídos de la Casen 2017 y las frecuencias de respuesta por categoría a la pregunta **P05** del Censo de viviendas 2017, también extraídas a nivel comunal. Lo haremos a nivel nacional.
  
  Haremos las correlaciones tanto a nivel Urbano como Rural.
  
  Importante es aplicar la librería **dplyr** para evitar que en los filtros se desplieguen series de tiempo.
   
header-includes:
   - \usepackage[]{babel}

output:
  rmdformats::html_clean:
    highlight: kate
    toc: true
    use_bookdown: true    
    
---

<style type="text/css">
.main-container {
  max-width: 1600px;
  margin-left: 100px;
  margin-right: auto;
}
</style>

```{r setup, include=FALSE}
knitr::opts_chunk$set(
  class.source = "numberLines lineAnchors"
  )
library(ggplot2)
#library(ggpubr)
library(markdown)
library(shiny)
library(shinythemes)
library(tidyverse)
library(magrittr)
library(lubridate)
#library(plotly)
library(kableExtra)
library(knitr)
library("readxl")
library(writexl)
#library(RPostgreSQL)
#library(devtools)
library(remotes)
library(DBI)
library(tidyverse)
library(kableExtra)
#library(reldist)
library("readxl")
library("writexl")
library(kableExtra)
library(PerformanceAnalytics)
library("rio")
library("dplyr")

```


# Nivel nacional URBANO (código 1)

## Pregunta **P05**: Origen del agua

Esta pregunta posee 4 categorias de respuesta:

1 Red pública\
2 Pozo o noria\
3 Camión aljibe\
4 Río, vertiente, estero, canal, lago, etc.\
  
  
Leemos las respuestas a la pregunta **P05** del censo de viviendas 2017 y obtenemos la tabla de frecuencias por categoría:

```{r, warning = FALSE}
tabla_con_clave <- readRDS("censos/censo_viviendas_con_clave_17.rds")
tabla_con_clave_u <- filter(tabla_con_clave, tabla_con_clave$AREA == 1)
b <- tabla_con_clave_u$COMUNA
c <- tabla_con_clave_u$P05
cross_tab =  xtabs( ~ unlist(b) + unlist(c))
tabla <- as.data.frame(cross_tab)
d <-tabla[!(tabla$Freq == 0),]
d$anio <- "2017"


categorias <- sort(unique(tabla_con_clave_u$P05 ))
categorias <- as.data.frame(categorias)
names(categorias)[1] <- "cat"

categorias <- filter(categorias, categorias$cat != 99)
categorias <- filter(categorias, categorias$cat != 98)

d_t <- filter(d,d$unlist.c. == categorias[1,1])
for(i in categorias[2,1]:categorias[nrow(categorias),1]){
  d_i <- filter(d,d$unlist.c. == i)
  d_t = merge( x = d_t, y = d_i, by = "unlist.b.", all.x = TRUE)
}
 
# Agregamos un cero a los códigos comunales de 4 dígitos, que queda en la columna llamada **código**:
codigos <- d_t$unlist.b.
rango <- seq(1:nrow(d_t))
cadena <- paste("0",codigos[rango], sep = "")
cadena <- substr(cadena,(nchar(cadena)[rango])-(4),6)
codigos <- as.data.frame(codigos)
cadena <- as.data.frame(cadena)
comuna_corr <- cbind(d_t,cadena)
comuna_corr <- comuna_corr[,-c(1),drop=FALSE] 
 
names(comuna_corr)[ncol(comuna_corr)] <- "código"
 
quitar <- seq(3,(ncol(comuna_corr)-1),3)

comuna_corr <- comuna_corr[,-c(quitar),drop=FALSE]
names(comuna_corr)[2] <- "Red pública"
names(comuna_corr)[4] <- "Pozo o noria"
names(comuna_corr)[6] <- "Camión aljibe"
names(comuna_corr)[8] <- " Río, vertiente, estero, canal, lago, etc." 

renombrar <- seq(1,(ncol(comuna_corr)-2),2)
vv <- 0
for (v in renombrar) {
  vv <- vv+1
  contador <- paste0("categoria_",vv)
  names(comuna_corr )[v] <- contador
}
 
kbl(head(comuna_corr,50)) %>%
  kable_styling(bootstrap_options = c("striped", "hover")) %>%
  kable_paper() %>%
  scroll_box(width = "100%", height = "300px")


```
## Generación de ingresos promedios a nivel urbano y su unión con la tabla de contingencia


```{r, attr.source='.numberLines'}
ingresos_expandidos_2017 <- readRDS("Ingresos_expandidos_urbano_17.rds")
df_2017_2 = merge( x = comuna_corr, y = ingresos_expandidos_2017, by = "código", all.x = TRUE)

```


```{r, attr.source='.numberLines'}
df_2017_exp <- filter(df_2017_2, df_2017_2$Ingresos_expandidos != 'is.na')
```


```{r}
df_2017_exp <- df_2017_exp[, -c(2,4,6,8,10,12,13,14,15,16)]
```

```{r}
write_xlsx(df_2017_exp,"P05_urbano.xlsx")
kbl(head(df_2017_exp,50)) %>%
  kable_styling(bootstrap_options = c("striped", "hover")) %>%
  kable_paper() %>%
  scroll_box(width = "100%", height = "300px")
```



```{r, attr.source='.numberLines'}
df_2017_exp <- df_2017_exp[, -c(1)]
```
 
### Estadísticas a nivel urbano

```{r}

data_sum <- summary(df_2017_exp)
kbl(head(data_sum)) %>%
  kable_styling(bootstrap_options = c("striped", "hover")) %>%
  kable_paper() %>%
  scroll_box(width = "100%", height = "500px")
```

## **Correlaciones**

### Kendall

```{r, warning = FALSE}

chart.Correlation(df_2017_exp, histogram=TRUE, method = c( "kendall"), pch=20)
```

### Pearson
 
```{r, warning = FALSE}

chart.Correlation(df_2017_exp, histogram=TRUE, method = c( "pearson"), pch=20)
```

### Spearman

```{r, warning = FALSE}

chart.Correlation(df_2017_exp, histogram=TRUE, method = c( "spearman"), pch=20)
```


# Nivel nacional RURAL (código 2)

## Pregunta **P05**: Origen del agua

Esta pregunta posee 4 categorias de respuesta:

1 Red pública\
2 Pozo o noria\
3 Camión aljibe\
4 Río, vertiente, estero, canal, lago, etc.\
  
  
Leemos las respuestas a la pregunta **P05** del censo de viviendas 2017 y obtenemos la tabla de frecuencias por categoría:

```{r, warning = FALSE}
tabla_con_clave <- readRDS("censos/censo_viviendas_con_clave_17.rds")
tabla_con_clave_u <- filter(tabla_con_clave, tabla_con_clave$AREA == 2)
b <- tabla_con_clave_u$COMUNA
c <- tabla_con_clave_u$P05
cross_tab =  xtabs( ~ unlist(b) + unlist(c))
tabla <- as.data.frame(cross_tab)
d <-tabla[!(tabla$Freq == 0),]
d$anio <- "2017"


categorias <- sort(unique(tabla_con_clave_u$P05 ))
categorias <- as.data.frame(categorias)
names(categorias)[1] <- "cat"

categorias <- filter(categorias, categorias$cat != 99)
categorias <- filter(categorias, categorias$cat != 98)

d_t <- filter(d,d$unlist.c. == categorias[1,1])
for(i in categorias[2,1]:categorias[nrow(categorias),1]){
  d_i <- filter(d,d$unlist.c. == i)
  d_t = merge( x = d_t, y = d_i, by = "unlist.b.", all.x = TRUE)
}
 
# Agregamos un cero a los códigos comunales de 4 dígitos, que queda en la columna llamada **código**:
codigos <- d_t$unlist.b.
rango <- seq(1:nrow(d_t))
cadena <- paste("0",codigos[rango], sep = "")
cadena <- substr(cadena,(nchar(cadena)[rango])-(4),6)
codigos <- as.data.frame(codigos)
cadena <- as.data.frame(cadena)
comuna_corr <- cbind(d_t,cadena)
comuna_corr <- comuna_corr[,-c(1),drop=FALSE] 
 
names(comuna_corr)[ncol(comuna_corr)] <- "código"
 
quitar <- seq(3,(ncol(comuna_corr)-1),3)

comuna_corr <- comuna_corr[,-c(quitar),drop=FALSE]
names(comuna_corr)[2] <- "Red pública"
names(comuna_corr)[4] <- "Pozo o noria"
names(comuna_corr)[6] <- "Camión aljibe"
names(comuna_corr)[8] <- " Río, vertiente, estero, canal, lago, etc." 

renombrar <- seq(1,(ncol(comuna_corr)-2),2)
vv <- 0
for (v in renombrar) {
  vv <- vv+1
  contador <- paste0("categoria_",vv)
  names(comuna_corr )[v] <- contador
}
 
kbl(head(comuna_corr,50)) %>%
  kable_styling(bootstrap_options = c("striped", "hover")) %>%
  kable_paper() %>%
  scroll_box(width = "100%", height = "300px")


```
## Generación de ingresos promedios a nivel urbano y su unión con la tabla de contingencia







```{r, attr.source='.numberLines'}
ingresos_expandidos_2017 <- readRDS("Ingresos_expandidos_rural_17.rds")
df_2017_2 = merge( x = comuna_corr, y = ingresos_expandidos_2017, by = "código", all.x = TRUE)

```


```{r, attr.source='.numberLines'}
df_2017_exp <- filter(df_2017_2, df_2017_2$Ingresos_expandidos != 'is.na')
```


```{r}
df_2017_exp <- df_2017_exp[, -c(2,4,6,8,10,12,13,14,15,16)]
```

```{r}
write_xlsx(df_2017_exp,"P05_urbano.xlsx")
kbl(head(df_2017_exp,50)) %>%
  kable_styling(bootstrap_options = c("striped", "hover")) %>%
  kable_paper() %>%
  scroll_box(width = "100%", height = "300px")
```



```{r, attr.source='.numberLines'}
df_2017_exp <- df_2017_exp[, -c(1)]
```
 
### Estadísticas a nivel urbano

```{r}

data_sum <- summary(df_2017_exp)
kbl(head(data_sum)) %>%
  kable_styling(bootstrap_options = c("striped", "hover")) %>%
  kable_paper() %>%
  scroll_box(width = "100%", height = "500px")
```

## **Correlaciones**

### Kendall

```{r, warning = FALSE}

chart.Correlation(df_2017_exp, histogram=TRUE, method = c( "kendall"), pch=20)
```

### Pearson
 
```{r, warning = FALSE}

chart.Correlation(df_2017_exp, histogram=TRUE, method = c( "pearson"), pch=20)
```

### Spearman

```{r, warning = FALSE}

chart.Correlation(df_2017_exp, histogram=TRUE, method = c( "spearman"), pch=20)
```

 


 