---
title: Correlaciones entre variables del CENSO de Viviendas, Hogares y Personas e Ingresos promedios comunales de la CASEN 2017.
author:
- name: VE-CC-AJ
  affiliation: DataIntelligence
subtitle: | 

date: "Lunes 12-07-2021"

abstract: |
  Calculamos correlaciones entre el ingreso promedio comunal **multiplicado por la población también comunal** que llamaremos **ingresos expandidos** extraídos de la Casen 2017 y las frecuencias de respuesta por categoría a la pregunta **P07** del Censo de viviendas 2017, también extraídas a nivel comunal. Lo haremos a nivel nacional.
  
  Haremos las correlaciones tanto a nivel Urbano como Rural.
  
  Importante es aplicar la librería **dplyr** para evitar que en los filtros se desplieguen series de tiempo.
    
    Identificamos una violación a un supuesto a la correlación de Pearson; demostramos que lo correcto es aplicar la $\tau$ de Kendall.  
    
header-includes:
   - \usepackage[]{babel}

output:
  rmdformats::html_clean:
    highlight: kate
    toc: true
    use_bookdown: true    
---

<style type="text/css">
.main-container {
  max-width: 1600px;
  margin-left: 100px;
  margin-right: auto;
}
</style>


```{r, include=FALSE}
knitr::opts_chunk$set(echo = TRUE)
library(ggplot2)
#library(ggpubr)
library(markdown)
library(shiny)
library(shinythemes)
library(tidyverse)
library(magrittr)
library(lubridate)
#library(plotly)
library(kableExtra)
library(knitr)
library("readxl")
library(writexl)
#library(RPostgreSQL)
#library(devtools)
library(remotes)
library(DBI)
library(tidyverse)
library(kableExtra)
#library(reldist)
library("readxl")
library("writexl")
library(kableExtra)
library(PerformanceAnalytics)
library("rio")
library("dplyr")

```

<br> 

# Nivel nacional URBANO (código 1)

## Pregunta **P07**: Relación de parentesco

Categorías de respuesta:

1 Jefe/a de hogar\
2 Esposo/a o cónyuge\
3 Conviviente por unión civil\
4 Conviviente de hecho o pareja\
5 Hijo/a\
6 Hijo/a del cónyuge, conviviente o pareja\
7 Hermano/a\
8 Padre/madre\
9 Cuñado/a\
10 Suegro/a\
11 Yerno/nuera\
12 Nieto/a\
13 Abuelo/a30\
14 Otro pariente\
15 No pariente\
16 Servicio doméstico puertas adentro\
17 Persona en vivienda colectiva\
18 Persona en tránsito\
19 Persona en operativo calle\

##  Generación de tabla de contingencia para la variable P07
 

```{r,attr.source='.numberLines', warning=FALSE}
tabla_con_clave <- readRDS("censos/censo_personas_con_clave_17")
tabla_con_clave_u <- filter(tabla_con_clave, tabla_con_clave$AREA == 1)
b <- tabla_con_clave_u$COMUNA
c <- tabla_con_clave_u$P07
cross_tab =  xtabs( ~ unlist(b) + unlist(c))
tabla <- as.data.frame(cross_tab)
d <-tabla[!(tabla$Freq == 0),]
d$anio <- "2017"

d_t <- filter(d,d$unlist.c. == 1)
for(i in 2:19){
  d_i <- filter(d,d$unlist.c. == i)
  d_t = merge( x = d_t, y = d_i, by = "unlist.b.", all.x = TRUE)
}
```


```{r,attr.source='.numberLines', warning=FALSE}
codigos <- d_t$unlist.b.
rango <- seq(1:nrow(d_t))
cadena <- paste("0",codigos[rango], sep = "")
cadena <- substr(cadena,(nchar(cadena)[rango])-(4),6)
codigos <- as.data.frame(codigos)
cadena <- as.data.frame(cadena)
comuna_corr <- cbind(d_t,cadena)
comuna_corr <- comuna_corr[,-c(1),drop=FALSE] 
names(comuna_corr)[ncol(comuna_corr)] <- "código"

```

```{r, warning = FALSE, attr.source='.numberLines'}
quitar <- seq(3,(ncol(comuna_corr)-1),3)
comuna_corr <- comuna_corr[,-c(quitar),drop=FALSE]
names(comuna_corr)[2] <- "Jefe/a de hogar"
names(comuna_corr)[4] <- "Esposo/a o cónyuge"
names(comuna_corr)[6] <- "Conviviente por unión civil"
names(comuna_corr)[8] <- "Conviviente de hecho o pareja"
names(comuna_corr)[10] <- "Hijo/a"
names(comuna_corr)[12] <- "Hijo/a del cónyuge, conviviente o pareja"
names(comuna_corr)[14] <- "Hermano/a"
names(comuna_corr)[16] <- "Padre/madre"
names(comuna_corr)[18] <- "Cuñado/a"
names(comuna_corr)[20] <- "Suegro/a"
names(comuna_corr)[22] <- "Yerno/nuera"
names(comuna_corr)[24] <- "Nieto/a"
names(comuna_corr)[26] <- "Abuelo/a30"
names(comuna_corr)[28] <- "Otro pariente"
names(comuna_corr)[30] <- "No pariente"
names(comuna_corr)[32] <- "Servicio doméstico puertas adentro"
names(comuna_corr)[34] <- "Persona en vivienda colectiva"
names(comuna_corr)[36] <- "Persona en tránsito"
names(comuna_corr)[38] <- "Persona en operativo calle"

 
```
 

```{r, warning = FALSE, attr.source='.numberLines'}
quitar <- seq(1,(ncol(comuna_corr)-1),2)
comuna_corr <- comuna_corr[,-c(quitar),drop=FALSE]
ingresos_expandidos_2017 <- readRDS("Ingresos_expandidos_urbano_17.rds")
df_2017_2 = merge( x = comuna_corr, y = ingresos_expandidos_2017, by = "código", all.x = TRUE)
```

```{r, attr.source='.numberLines', message=FALSE, warning=FALSE}
union_final_urb <- df_2017_2[,-c(1,(ncol(df_2017_2)-1))]
write_xlsx(union_final_urb, "P07_urbano.xlsx")
```


```{r, warning = FALSE, attr.source='.numberLines'}
data_sum <- summary(union_final_urb)
kbl(head(data_sum)) %>%
  kable_styling(bootstrap_options = c("striped", "hover")) %>%
  kable_paper() %>%
  scroll_box(width = "100%", height = "500px")
```


Graficas:


```{r, attr.source='.numberLines', message=FALSE, warning=FALSE}
library(plotly)

df_2017_fig <- df_2017_2[,-c((ncol(df_2017_2)-1))]

fig <- plot_ly(df_2017_fig, x = df_2017_fig$código, y = df_2017_fig[,2]
, name = colnames(df_2017_fig[2]), type = 'scatter', mode = 'lines',
                 width=7000, height=400) 

grafica_fn <- function(g){
  fig <<- fig %>% add_trace(y = ~df_2017_fig[,g]
, name = colnames(df_2017_fig[g]), mode = 'lines',
                 width=7000, height=400) 
}
for (g in 3:(ncol(df_2017_2)-1)) {
grafica_fn(g)

}

fig <- fig %>% layout(autosize = T )
fig 
```



#  **Correlaciones**

La distribución es asimétrica, poseyendo un sesgo positivo.



```{r, attr.source='.numberLines', message=FALSE, warning=FALSE}
df_2017_2f <- filter(union_final_urb, union_final_urb$ingresos_expandidos != 'is.na')
III <- seq(1,(ncol(df_2017_2f)-1),1)
my_data <- df_2017_2f[, c(III)]
tabla <- cor(x=my_data, y=df_2017_2f$ingresos_expandidos, method=c("kendall"), use = "pairwise")
tabla <- as.data.frame(tabla)
tabla <- tabla %>% drop_na()
colnames(tabla) <- "Correlación" 
saveRDS(tabla,"tablas_de_corr/C_P07_URB.rds")
tabla %>%
  rownames_to_column("Relación de parentesco") %>%  
  mutate(Correlación = cell_spec(Correlación, background=ifelse(Correlación == max(Correlación), "#fc0303", "#5cb81f"))) %>% 
  kbl(booktabs = T, linesep = "", escape=FALSE) %>% 
    kable_paper(full_width = F) %>%
    column_spec(1, color = "black")%>%
    column_spec(2, color = "white")
```

 ##  Kendall

```{r, attr.source='.numberLines', message=FALSE, warning=FALSE}
chart.Correlation(union_final_urb, histogram=TRUE, method = c( "kendall"), pch=20)
```
 

##  Pearson
 
```{r, attr.source='.numberLines', message=FALSE, warning=FALSE}

chart.Correlation(union_final_urb, histogram=TRUE, method = c( "pearson"), pch=20)
```

##  Spearman

```{r,attr.source='.numberLines', warning=FALSE}

chart.Correlation(union_final_urb, histogram=TRUE, method = c( "spearman"), pch=20)
```


# Nivel nacional RURAL (código 2)


```{r,attr.source='.numberLines', warning=FALSE}
tabla_con_clave <- readRDS("censos/censo_personas_con_clave_17")
tabla_con_clave_u <- filter(tabla_con_clave, tabla_con_clave$AREA == 2)
b <- tabla_con_clave_u$COMUNA
c <- tabla_con_clave_u$P07
cross_tab =  xtabs( ~ unlist(b) + unlist(c))
tabla <- as.data.frame(cross_tab)
d <-tabla[!(tabla$Freq == 0),]
d$anio <- "2017"

d_t <- filter(d,d$unlist.c. == 1)
for(i in 2:19){
  d_i <- filter(d,d$unlist.c. == i)
  d_t = merge( x = d_t, y = d_i, by = "unlist.b.", all.x = TRUE)
}
```


```{r,attr.source='.numberLines', warning=FALSE}
codigos <- d_t$unlist.b.
rango <- seq(1:nrow(d_t))
cadena <- paste("0",codigos[rango], sep = "")
cadena <- substr(cadena,(nchar(cadena)[rango])-(4),6)
codigos <- as.data.frame(codigos)
cadena <- as.data.frame(cadena)
comuna_corr <- cbind(d_t,cadena)
comuna_corr <- comuna_corr[,-c(1),drop=FALSE] 
names(comuna_corr)[ncol(comuna_corr)] <- "código"

```

```{r, warning = FALSE, attr.source='.numberLines'}
quitar <- seq(3,(ncol(comuna_corr)-1),3)
comuna_corr <- comuna_corr[,-c(quitar),drop=FALSE]
names(comuna_corr)[2] <- "Jefe/a de hogar"
names(comuna_corr)[4] <- "Esposo/a o cónyuge"
names(comuna_corr)[6] <- "Conviviente por unión civil"
names(comuna_corr)[8] <- "Conviviente de hecho o pareja"
names(comuna_corr)[10] <- "Hijo/a"
names(comuna_corr)[12] <- "Hijo/a del cónyuge, conviviente o pareja"
names(comuna_corr)[14] <- "Hermano/a"
names(comuna_corr)[16] <- "Padre/madre"
names(comuna_corr)[18] <- "Cuñado/a"
names(comuna_corr)[20] <- "Suegro/a"
names(comuna_corr)[22] <- "Yerno/nuera"
names(comuna_corr)[24] <- "Nieto/a"
names(comuna_corr)[26] <- "Abuelo/a30"
names(comuna_corr)[28] <- "Otro pariente"
names(comuna_corr)[30] <- "No pariente"
names(comuna_corr)[32] <- "Servicio doméstico puertas adentro"
names(comuna_corr)[34] <- "Persona en vivienda colectiva"
names(comuna_corr)[36] <- "Persona en tránsito"
names(comuna_corr)[38] <- "Persona en operativo calle"

 
```
 

```{r, warning = FALSE, attr.source='.numberLines'}
quitar <- seq(1,(ncol(comuna_corr)-1),2)
comuna_corr <- comuna_corr[,-c(quitar),drop=FALSE]
ingresos_expandidos_2017 <- readRDS("Ingresos_expandidos_rural_17.rds")
df_2017_2 = merge( x = comuna_corr, y = ingresos_expandidos_2017, by = "código", all.x = TRUE)
```

```{r, attr.source='.numberLines', message=FALSE, warning=FALSE}
union_final_urb <- df_2017_2[,-c(1,(ncol(df_2017_2)-1))]
write_xlsx(union_final_urb, "P07_rural.xlsx")
```


```{r, warning = FALSE, attr.source='.numberLines'}
data_sum <- summary(union_final_urb)
kbl(head(data_sum)) %>%
  kable_styling(bootstrap_options = c("striped", "hover")) %>%
  kable_paper() %>%
  scroll_box(width = "100%", height = "500px")
```


Graficas:

```{r, attr.source='.numberLines', message=FALSE, warning=FALSE}
library(plotly)

df_2017_fig <- df_2017_2[,-c((ncol(df_2017_2)-1))]
df_2017_fig <- df_2017_fig[,-c(19,20)]
fig <- plot_ly(df_2017_fig, x = df_2017_fig$código, y = df_2017_fig[,2]
, name = colnames(df_2017_fig[2]), type = 'scatter', mode = 'lines',
                 width=7000, height=400) 

grafica_fn <- function(g){
  fig <<- fig %>% add_trace(y = ~df_2017_fig[,g]
, name = colnames(df_2017_fig[g]), mode = 'lines',
                 width=7000, height=400) 
}
for (g in 3:(ncol(df_2017_2)-3)) {
grafica_fn(g)

}

fig <- fig %>% layout(autosize = T)
fig 
```



#  **Correlaciones**

La distribución es asimétrica, poseyendo un sesgo positivo.

##  Kendall

```{r, attr.source='.numberLines', message=FALSE, warning=FALSE}
df_2017_2f <- filter(union_final_urb, union_final_urb$ingresos_expandidos != 'is.na')
III <- seq(1,(ncol(df_2017_2f)-1),1)
my_data <- df_2017_2f[, c(III)]
tabla <- cor(x=my_data, y=df_2017_2f$ingresos_expandidos, method=c("kendall"), use = "pairwise")
tabla <- as.data.frame(tabla)
tabla <- tabla %>% drop_na()
colnames(tabla) <- "Correlación" 
saveRDS(tabla,"tablas_de_corr/C_P07_RU.rds")
tabla %>%
  rownames_to_column("Relación de parentesco") %>%  
  mutate(Correlación = cell_spec(Correlación, background=ifelse(Correlación == max(Correlación), "#fc0303", "#5cb81f"))) %>% 
  kbl(booktabs = T, linesep = "", escape=FALSE) %>% 
    kable_paper(full_width = F) %>%
    column_spec(1, color = "black")%>%
    column_spec(2, color = "white")
```

```{r, attr.source='.numberLines', message=FALSE, warning=FALSE}
III <- seq(1,(ncol(union_final_urb)-3),1)
df_2017_exp_subset <- union_final_urb[,c(III,(ncol(union_final_urb)))]
chart.Correlation(df_2017_exp_subset, histogram=TRUE, method = c( "kendall"), pch=20)
```

##  Pearson
 
```{r, attr.source='.numberLines', message=FALSE, warning=FALSE}
III <- seq(1,(ncol(union_final_urb)-3),1)
df_2017_exp_subset <- union_final_urb[,c(III,(ncol(union_final_urb)))]
chart.Correlation(df_2017_exp_subset, histogram=TRUE, method = c( "pearson"), pch=20)
```

##  Spearman

```{r,attr.source='.numberLines', warning=FALSE}
III <- seq(1,(ncol(union_final_urb)-3),1)
df_2017_exp_subset <- union_final_urb[,c(III,(ncol(union_final_urb)))]
chart.Correlation(df_2017_exp_subset, histogram=TRUE, method = c( "spearman"), pch=20)
```



