---
title: Expansión de la CASEN sobre el CENSO compendio 2017
author:
- name: VE-CC-AJ
  affiliation: DataIntelligence
subtitle: | 

abstract: |
  Exponemos las correlaciones descubiertas. 
    
header-includes:
   - \usepackage[]{babel}

output:
  rmdformats::html_clean:
    highlight: kate
    toc: true
    use_bookdown: true    
---

<style type="text/css">
.main-container {
  max-width: 1600px;
  margin-left: 100px;
  margin-right: auto;
}
</style>

date: `r format(Sys.time(), "%d-%m-%Y")`

```{r, include=FALSE}
knitr::opts_chunk$set(echo = TRUE)
library(ggplot2)
#library(ggpubr)
library(markdown)
library(shiny)
library(shinythemes)
library(tidyverse)
library(magrittr)
library(lubridate)
#library(plotly)
library(kableExtra)
library(knitr)
library("readxl")
library(writexl)
#library(RPostgreSQL)
#library(devtools)
library(remotes)
library(DBI)
library(tidyverse)
library(kableExtra)
#library(reldist)
library("readxl")
library("writexl")
library(kableExtra)
library(PerformanceAnalytics)
library("rio")
library("dplyr")

```




# CASEN 2017 y CENSO Vivienda 2017

Hemos correlacionado una variable llamada multipob, que multiplica el ingreso promedio mensual comunal (extraído de la Casen 2017) por la cantidad de habitantes de la comuna en cuestión, con la frecuencia de cada una de las categorías de respuesta de cada pregunta del Censo 2017. La primera variable la podemos interpretar como un **pseudo-PIB-salarial** comunal -la potencia económica salarial comunal **PESC**-, la segunda una frecuencia simple de respuesta.

<hr style="height:1px;border-width:3;color:Grey;background-color:Grey">

## **P01**: [Tipo de vivienda](https://rpubs.com/dataintelligence/corr_ce_ca_P01)
 

<div class = "row">
<div class = "col-md-6"> 
```{r, attr.source='.numberLines', message=FALSE, warning=FALSE, echo=FALSE }
# direccion <- paste0("tablas_de_corr/",tablas[1])
tabla <- readRDS("tablas_de_corr/C_P01_URBANO.rds")
tabla %>%
  rownames_to_column("Tipo de vivienda") %>%  
  mutate(Correlación = cell_spec(Correlación, background=ifelse(Correlación == max(Correlación), "#fc0303", "#5cb81f"))) %>% 
  kbl(booktabs = T, linesep = "", escape=FALSE, caption = "URBANO") %>% 
    kable_paper(full_width = F)%>%
    column_spec(1, color = "black")%>%
    column_spec(2, color = "white")%>%
  scroll_box(height = "300px")
```
</div>
<div class = "col-md-6">
```{r, attr.source='.numberLines', message=FALSE, warning=FALSE, echo=FALSE }
# direccion <- paste0("tablas_de_corr/",tablas[2])
tabla <- readRDS("tablas_de_corr/C_P01_RURAL.rds")
tabla %>%
  rownames_to_column("Tipo de vivienda") %>%  
  mutate(Correlación = cell_spec(Correlación, background=ifelse(Correlación == max(Correlación), "#fc0303", "#5cb81f"))) %>% 
  kbl(booktabs = T, linesep = "", escape=FALSE, caption="RURAL") %>% 
    kable_paper(full_width = F) %>% 
    column_spec(1, color = "black")%>%
    column_spec(2, color = "white")%>%
  scroll_box(height = "300px")
```

</div>
</div>

<br>

### **Variables a excluir**: 

El primer criterio de exclusión será la cantidad de respuestas obtenidas del Censo muy menores.Se excluyen:

Vivienda tradicional indígena 56\
(carpa, casa rodante o similar) 38\
Vivienda colectiva 365\
Operativo personas en tránsito (no es vivienda) 1\
Operativo calle (no es vivienda) 1\

### **Interpretación a nivel urbano**: 

La variable que mejor se ajusta a cambios en la potencia económica salarial comunal es la variable casa. Es decir, más personas declaran vivir en casas a medida que la comuna de la persona posea mayor potencia económica salarial. La frecuencia está corregida en cuanto la variable **multipob** incluye la cantidad de habitantes comunal.

Se supondría que la segunda variable que mejor correlacione fuera "Departamento en edificio", pero es "Pieza en casa antigua o en conventillo", lo que revela un déficit habitacional o la incapacidad de las personas para acceder a vivir en casas o departamentos.

### **Interpretación a nivel rural**: 

El primer criterio de exclusión será la cantidad de respuestas obtenidas del Censo.Se excluyen:


Pieza en casa antigua o en conventillo 131\
(carpa, casa rodante o similar) 35\
Vivienda colectiva 84\
Operativo personas en tránsito (no es vivienda) 1\
Operativo calle (no es vivienda) NA

"Otro tipo de vivienda particular" resulta un concepto ambigüo. No está claramente definida en el diccionario de conceptos del censo 2017. La segunda variable que mejor correlaciona como se espera en "Casa".

</div>

  
<hr style="height:1px;border-width:3;color:Grey;background-color:Grey">

## **P02**: [Ocupación de la vivienda](https://rpubs.com/dataintelligence/corr_ce_ca_P02)
 

<div class = "row">
<div class = "col-md-6"> 
```{r, attr.source='.numberLines', message=FALSE, warning=FALSE, echo=FALSE }
# direccion <- paste0("tablas_de_corr/",tablas[1])
tabla <- readRDS("tablas_de_corr/C_P02_URBANO.rds")
tabla %>%
  rownames_to_column("Ocupación de la vivienda") %>%  
  mutate(Correlación = cell_spec(Correlación, background=ifelse(Correlación == max(Correlación), "#fc0303", "#5cb81f"))) %>% 
  kbl(booktabs = T, linesep = "", escape=FALSE, caption = "URBANO") %>% 
    kable_paper(full_width = F) %>%
    column_spec(1, color = "black")%>%
    column_spec(2, color = "white")%>%
  scroll_box(height = "300px")
```
</div>
<div class = "col-md-6">
```{r, attr.source='.numberLines', message=FALSE, warning=FALSE, echo=FALSE }
# direccion <- paste0("tablas_de_corr/",tablas[2])
tabla <- readRDS("tablas_de_corr/C_P02_RURAL.rds")
tabla %>%
  rownames_to_column("Ocupación de la vivienda") %>%  
  mutate(Correlación = cell_spec(Correlación, background=ifelse(Correlación == max(Correlación), "#fc0303", "#5cb81f"))) %>% 
  kbl(booktabs = T, linesep = "", escape=FALSE, caption = "RURAL") %>% 
    kable_paper(full_width = F) %>%
    column_spec(1, color = "black")%>%
    column_spec(2, color = "white")%>%
  scroll_box(height = "300px")
```

</div>
</div>

<br>

### **Variables a excluir**: 

No existen variables tan poco frecuentes como para excluir.

### **Interpretación a nivel urbano**: 

Correlacionan casi homogéneamente las casas con  moradores presentes, ausentes y casas en venta, siendo más fuerte la correlación con los primeros. Se entiende lo anterior por el predominio de la población en zonas urbanas.

Más personas declaran estar presentes en sus viviendas a medida que su comuna posea mayor potencia económica salarial. Se puede interpretar que a menor **PESC**, más personas están fuera de sus hogares trabajando, generando recursos para la subsistencia.

Las viviendas de vacaciones correlacionan mucho más en el ambiente urbano, pues personas que pueden proveerse de una las eligen en comunas con mayor **PESC**.
   
<hr style="height:1px;border-width:3;color:Grey;background-color:Grey">

## **P03A**: [Material de los muros exteriores](https://rpubs.com/dataintelligence/corr_ce_ca_P03A)
 

<div class = "row">
<div class = "col-md-6"> 
```{r, attr.source='.numberLines', message=FALSE, warning=FALSE, echo=FALSE }
# direccion <- paste0("tablas_de_corr/",tablas[1])
tabla <- readRDS("tablas_de_corr/C_P03A_URBANO.rds")
tabla %>%
  rownames_to_column("Material de los muros exteriores") %>%  
  mutate(Correlación = cell_spec(Correlación, background=ifelse(Correlación == max(Correlación), "#fc0303", "#5cb81f"))) %>% 
  kbl(booktabs = T, linesep = "", escape=FALSE, caption = "URBANO") %>% 
    kable_paper(full_width = F) %>%
    column_spec(1, color = "black")%>%
    column_spec(2, color = "white")%>%
  scroll_box(height = "300px")
```
</div>
<div class = "col-md-6">
```{r, attr.source='.numberLines', message=FALSE, warning=FALSE, echo=FALSE }
# direccion <- paste0("tablas_de_corr/",tablas[2])
tabla <- readRDS("tablas_de_corr/C_P03A_RURAL.rds")
tabla %>%
  rownames_to_column("Material de los muros exteriores") %>%  
  mutate(Correlación = cell_spec(Correlación, background=ifelse(Correlación == max(Correlación), "#fc0303", "#5cb81f"))) %>% 
  kbl(booktabs = T, linesep = "", escape=FALSE, caption = "RURAL") %>% 
    kable_paper(full_width = F) %>%
    column_spec(1, color = "black")%>%
    column_spec(2, color = "white")%>%
  scroll_box(height = "300px")
```
</div>
</div>

<br>
   
### **Variables a excluir**: 

No existen variables cuyo tamaño amerite excluirlas.

### **Interpretación a nivel urbano**: 


### **Interpretación a nivel rural**:    
   
   
<hr style="height:1px;border-width:3;color:Grey;background-color:Grey">

## **P03B**: [Material en la cubierta del techo](https://rpubs.com/dataintelligence/corr_ce_ca_P03B)
 

<div class = "row">
<div class = "col-md-6"> 
```{r, attr.source='.numberLines', message=FALSE, warning=FALSE, echo=FALSE }
# direccion <- paste0("tablas_de_corr/",tablas[1])
tabla <- readRDS("tablas_de_corr/C_P03B_URBANO.rds")
tabla %>%
  rownames_to_column("Material en la cubierta del techo") %>%  
  mutate(Correlación = cell_spec(Correlación, background=ifelse(Correlación == max(Correlación), "#fc0303", "#5cb81f"))) %>% 
  kbl(booktabs = T, linesep = "", escape=FALSE, caption = "URBANO") %>% 
    kable_paper(full_width = F) %>%
    column_spec(1, color = "black")%>%
    column_spec(2, color = "white")%>%
  scroll_box(height = "300px")
```
</div>
<div class = "col-md-6">
```{r, attr.source='.numberLines', message=FALSE, warning=FALSE, echo=FALSE }
# direccion <- paste0("tablas_de_corr/",tablas[2])
tabla <- readRDS("tablas_de_corr/C_P03B_RURAL.rds")
tabla %>%
  rownames_to_column("Material en la cubierta del techo") %>%  
  mutate(Correlación = cell_spec(Correlación, background=ifelse(Correlación == max(Correlación), "#fc0303", "#5cb81f"))) %>% 
  kbl(booktabs = T, linesep = "", escape=FALSE, caption = "RURAL") %>% 
    kable_paper(full_width = F) %>%
    column_spec(1, color = "black")%>%
    column_spec(2, color = "white")%>%
  scroll_box(height = "300px")
```
</div>
</div>

<br>
   
### **Variables a excluir**: 

*Nivel Urbano*:

Paja, coirón, totora o caña: 62

Sin cubierta sólida de techo: 242

*Nivel Rural*:

Fonolita o plancha de fieltro embreado: 141

Paja, coirón, totora o caña : 176

Sin cubierta sólida de techo: 39

### **Interpretación a nivel urbano**: 


### **Interpretación a nivel rural**:  

<hr style="height:1px;border-width:3;color:Grey;background-color:Grey">

## **P03C**: [Material de construcción del piso](https://rpubs.com/dataintelligence/corr_ce_ca_P03C)
 

<div class = "row">
<div class = "col-md-6"> 
```{r, attr.source='.numberLines', message=FALSE, warning=FALSE, echo=FALSE }
# direccion <- paste0("tablas_de_corr/",tablas[1])
tabla <- readRDS("tablas_de_corr/C_P03C_URBANO.rds")
tabla %>%
  rownames_to_column("Material de construcción del piso") %>%  
  mutate(Correlación = cell_spec(Correlación, background=ifelse(Correlación == max(Correlación), "#fc0303", "#5cb81f"))) %>% 
  kbl(booktabs = T, linesep = "", escape=FALSE, caption = "URBANO") %>% 
    kable_paper(full_width = F) %>%
    column_spec(1, color = "black")%>%
    column_spec(2, color = "white")%>%
  scroll_box(height = "300px")
```
</div>
<div class = "col-md-6">
```{r, attr.source='.numberLines', message=FALSE, warning=FALSE, echo=FALSE }
# direccion <- paste0("tablas_de_corr/",tablas[2])
tabla <- readRDS("tablas_de_corr/C_P03C_RURAL.rds")
tabla %>%
  rownames_to_column("Material de construcción del piso") %>%  
  mutate(Correlación = cell_spec(Correlación, background=ifelse(Correlación == max(Correlación), "#fc0303", "#5cb81f"))) %>% 
  kbl(booktabs = T, linesep = "", escape=FALSE, caption = "RURAL") %>% 
    kable_paper(full_width = F) %>%
    column_spec(1, color = "black")%>%
    column_spec(2, color = "white")%>%
  scroll_box(height = "300px")
```
</div>
</div>

<br>
   
### **Variables a excluir**: 

*Nivel Urbano*:

No existen variables cuyo tamaño amerite excluirlas.

*Nivel Rural*:

No existen variables cuyo tamaño amerite excluirlas.

### **Interpretación a nivel urbano**: 


### **Interpretación a nivel rural**:  

<hr style="height:1px;border-width:3;color:Grey;background-color:Grey">

## **P04**: [Número de piezas usadas exclusivamente como dormitorio](https://rpubs.com/dataintelligence/corr_ce_ca_P04)
 

<div class = "row">
<div class = "col-md-6"> 
```{r, attr.source='.numberLines', message=FALSE, warning=FALSE, echo=FALSE }
# direccion <- paste0("tablas_de_corr/",tablas[1])
tabla <- readRDS("tablas_de_corr/C_P04_URBANO.rds")
tabla %>%
  rownames_to_column("Número de piezas usadas exclusivamente como dormitorio") %>%  
  mutate(Correlación = cell_spec(Correlación, background=ifelse(Correlación == max(Correlación), "#fc0303", "#5cb81f"))) %>% 
  kbl(booktabs = T, linesep = "", escape=FALSE, caption = "URBANO") %>% 
    kable_paper(full_width = F) %>%
    column_spec(1, color = "black")%>%
    column_spec(2, color = "white")%>%
  scroll_box(height = "300px")
```
</div>
<div class = "col-md-6">
```{r, attr.source='.numberLines', message=FALSE, warning=FALSE, echo=FALSE }
# direccion <- paste0("tablas_de_corr/",tablas[2])
tabla <- readRDS("tablas_de_corr/C_P04_RURAL.rds")
tabla %>%
  rownames_to_column("Número de piezas usadas exclusivamente como dormitorio") %>%  
  mutate(Correlación = cell_spec(Correlación, background=ifelse(Correlación == max(Correlación), "#fc0303", "#5cb81f"))) %>% 
  kbl(booktabs = T, linesep = "", escape=FALSE, caption = "RURAL") %>% 
    kable_paper(full_width = F) %>%
    column_spec(1, color = "black")%>%
    column_spec(2, color = "white")%>%
  scroll_box(height = "300px")
```
</div>
</div>

<br>
   
### **Variables a excluir**: 

*Nivel Urbano*:

6 o más piezas: NA 

*Nivel Rural*:

6 o más piezas: NA 

### **Interpretación a nivel urbano**: 


### **Interpretación a nivel rural**:  

<hr style="height:1px;border-width:3;color:Grey;background-color:Grey">

## **P05**: [Origen del agua](https://rpubs.com/dataintelligence/corr_ce_ca_P05)
 

<div class = "row">
<div class = "col-md-6"> 
```{r, attr.source='.numberLines', message=FALSE, warning=FALSE, echo=FALSE }
# direccion <- paste0("tablas_de_corr/",tablas[1])
tabla <- readRDS("tablas_de_corr/C_P05_URBANO.rds")
tabla %>%
  rownames_to_column("Origen del agua") %>%  
  mutate(Correlación = cell_spec(Correlación, background=ifelse(Correlación == max(Correlación), "#fc0303", "#5cb81f"))) %>% 
  kbl(booktabs = T, linesep = "", escape=FALSE, caption = "URBANO") %>% 
    kable_paper(full_width = F) %>%
    column_spec(1, color = "black")%>%
    column_spec(2, color = "white")%>%
  scroll_box(height = "300px")
```
</div>
<div class = "col-md-6">
```{r, attr.source='.numberLines', message=FALSE, warning=FALSE, echo=FALSE }
# direccion <- paste0("tablas_de_corr/",tablas[2])
tabla <- readRDS("tablas_de_corr/C_P05_RURAL.rds")
tabla %>%
  rownames_to_column("Origen del agua") %>%  
  mutate(Correlación = cell_spec(Correlación, background=ifelse(Correlación == max(Correlación), "#fc0303", "#5cb81f"))) %>% 
  kbl(booktabs = T, linesep = "", escape=FALSE, caption = "RURAL") %>% 
    kable_paper(full_width = F) %>%
    column_spec(1, color = "black")%>%
    column_spec(2, color = "white")%>%
  scroll_box(height = "300px")
```
</div>
</div>

<br>
   
### **Variables a excluir**: 

*Nivel Urbano*:

No existen variables cuyo tamaño amerite excluirlas.

*Nivel Rural*:

No existen variables cuyo tamaño amerite excluirlas.

### **Interpretación a nivel urbano**: 


### **Interpretación a nivel rural**:  

<hr style="height:1px;border-width:3;color:Grey;background-color:Grey">




## **CANT_HOG**: [Cantidad de hogares](https://rpubs.com/dataintelligence/corr_ca_ce_CANT_HOG)
 

<div class = "row">
<div class = "col-md-6"> 
```{r, attr.source='.numberLines', message=FALSE, warning=FALSE, echo=FALSE }
# direccion <- paste0("tablas_de_corr/",tablas[1])
tabla <- readRDS("tablas_de_corr/C_CANT_HOG_URBANO.rds")
tabla %>%
  rownames_to_column("Cantidad de hogares") %>%  
  mutate(Correlación = cell_spec(Correlación, background=ifelse(Correlación == max(Correlación), "#fc0303", "#5cb81f"))) %>% 
  kbl(booktabs = T, linesep = "", escape=FALSE, caption = "URBANO") %>% 
    kable_paper(full_width = F) %>%
    column_spec(1, color = "black")%>%
    column_spec(2, color = "white")%>%
  scroll_box(height = "300px")
```
</div>
<div class = "col-md-6">
```{r, attr.source='.numberLines', message=FALSE, warning=FALSE, echo=FALSE }
# direccion <- paste0("tablas_de_corr/",tablas[2])
tabla <- readRDS("tablas_de_corr/C_CANT_HOG_RURAL.rds")
tabla %>%
  rownames_to_column("Cantidad de hogares") %>%  
  mutate(Correlación = cell_spec(Correlación, background=ifelse(Correlación == max(Correlación), "#fc0303", "#5cb81f"))) %>% 
  kbl(booktabs = T, linesep = "", escape=FALSE, caption = "RURAL") %>% 
    kable_paper(full_width = F) %>%
    column_spec(1, color = "black")%>%
    column_spec(2, color = "white")%>%
  scroll_box(height = "300px")
```
</div>
</div>

<br>
   
### **Variables a excluir**: 

*Nivel Urbano*:

A partir de los 9 hogares por vivienda la cifra comienza a bajar drásticamente y a partir de la cantidad de hogares 21 sólo existen NA o 1.

9_hogar: 25\
10_hogar: 13\
11_hogar: 10\
12_hogar: 14\
13_hogar: 6\
14_hogar: 6\
15_hogar: 3\
16_hogar: 5\
17_hogar: 4\
18_hogar: 1\
19_hogar: 2\
20_hogar: 2\


*Nivel Rural*:

A partir del 4 hogar por vivienda sólo existen 1 o NA.

### **Interpretación a nivel urbano**: 

Más personas declaran vivir en un sólo hogar a medida que la comuna de la persona posea mayor potencia económica salarial.


### **Interpretación a nivel rural**:  

Debemos considerar sólo hasta el 3 hogar. La variable que más correlaciona son dos hogares y tiene relación con el mayor nivel de pobreza que se presenta en las zonas rurales que obligan a dos hogares a vivir dentro de una misma vivienda.

Que significa el hogar 0?

<hr style="height:1px;border-width:3;color:Grey;background-color:Grey">

## **CANT_PER**: [Cantidad de personas](https://rpubs.com/dataintelligence/corr_ce_ca_CANT_PER)
 

<div class = "row">
<div class = "col-md-6"> 
```{r, attr.source='.numberLines', message=FALSE, warning=FALSE, echo=FALSE }
# direccion <- paste0("tablas_de_corr/",tablas[1])
tabla <- readRDS("tablas_de_corr/C_CANT_PER_URBANO.rds")
tabla %>%
  rownames_to_column("Cantidad de personas") %>%  
  mutate(Correlación = cell_spec(Correlación, background=ifelse(Correlación == max(Correlación), "#fc0303", "#5cb81f"))) %>% 
  kbl(booktabs = T, linesep = "", escape=FALSE, caption = "URBANO") %>% 
    kable_paper(full_width = F) %>%
    column_spec(1, color = "black")%>%
    column_spec(2, color = "white")%>%
  scroll_box(height = "300px")
```
</div>
<div class = "col-md-6">
```{r, attr.source='.numberLines', message=FALSE, warning=FALSE, echo=FALSE }
# direccion <- paste0("tablas_de_corr/",tablas[2])
tabla <- readRDS("tablas_de_corr/C_CANT_PER_RURAL.rds")
tabla %>%
  rownames_to_column("Cantidad de personas") %>%  
  mutate(Correlación = cell_spec(Correlación, background=ifelse(Correlación == max(Correlación), "#fc0303", "#5cb81f"))) %>% 
  kbl(booktabs = T, linesep = "", escape=FALSE, caption = "RURAL") %>% 
    kable_paper(full_width = F) %>%
    column_spec(1, color = "black")%>%
    column_spec(2, color = "white")%>%
  scroll_box(height = "300px")
```
</div>
</div>



<br>
   
### **Variables a excluir**: 


### **Interpretación a nivel urbano**: 


### **Interpretación a nivel rural**:  

# CASEN 2017 y CENSO Hogares 2017














# CASEN 2017 y CENSO Personas 2017

<hr style="height:1px;border-width:3;color:Grey;background-color:Grey">

## **P07**: [Relación de parentesco](https://rpubs.com/dataintelligence/corr_ce_ca_P07)
 

<div class = "row">
<div class = "col-md-6"> 
```{r, attr.source='.numberLines', message=FALSE, warning=FALSE, echo=FALSE }
# direccion <- paste0("tablas_de_corr/",tablas[1])
tabla <- readRDS("tablas_de_corr/C_P07_URB.rds")
tabla %>%
  rownames_to_column("Relación de parentesco") %>%  
  mutate(Correlación = cell_spec(Correlación, background=ifelse(Correlación == max(Correlación), "#fc0303", "#5cb81f"))) %>% 
  kbl(booktabs = T, linesep = "", escape=FALSE, caption = "URBANO") %>% 
    kable_paper(full_width = F) %>%
    column_spec(1, color = "black")%>%
    column_spec(2, color = "white")%>%
  scroll_box(height = "300px")
```
</div>
<div class = "col-md-6">
```{r, attr.source='.numberLines', message=FALSE, warning=FALSE, echo=FALSE }
# direccion <- paste0("tablas_de_corr/",tablas[2])
tabla <- readRDS("tablas_de_corr/C_P07_RU.rds")
tabla %>%
  rownames_to_column("Relación de parentesco") %>%  
  mutate(Correlación = cell_spec(Correlación, background=ifelse(Correlación == max(Correlación), "#fc0303", "#5cb81f"))) %>% 
  kbl(booktabs = T, linesep = "", escape=FALSE, caption = "RURAL") %>% 
    kable_paper(full_width = F) %>%
    column_spec(1, color = "black")%>%
    column_spec(2, color = "white")%>%
  scroll_box(height = "300px")
```
</div>
</div>

<br>
   
### **Variables a excluir**: 


### **Interpretación a nivel urbano**: 


### **Interpretación a nivel rural**:  

<hr style="height:1px;border-width:3;color:Grey;background-color:Grey">

## **P08**: [Sexo](https://rpubs.com/dataintelligence/corr_ce_ca_P08)
 

<div class = "row">
<div class = "col-md-6"> 
```{r, attr.source='.numberLines', message=FALSE, warning=FALSE, echo=FALSE }
# direccion <- paste0("tablas_de_corr/",tablas[1])
tabla <- readRDS("tablas_de_corr/C_P08_URB.rds")
tabla %>%
  rownames_to_column("Sexo") %>%  
  mutate(Correlación = cell_spec(Correlación, background=ifelse(Correlación == max(Correlación), "#fc0303", "#5cb81f"))) %>% 
  kbl(booktabs = T, linesep = "", escape=FALSE, caption = "URBANO") %>% 
    kable_paper(full_width = F) %>%
    column_spec(1, color = "black")%>%
    column_spec(2, color = "white")%>%
  scroll_box(height = "300px")
```
</div>
<div class = "col-md-6">
```{r, attr.source='.numberLines', message=FALSE, warning=FALSE, echo=FALSE }
# direccion <- paste0("tablas_de_corr/",tablas[2])
tabla <- readRDS("tablas_de_corr/C_P08_RU.rds")
tabla %>%
  rownames_to_column("Sexo") %>%  
  mutate(Correlación = cell_spec(Correlación, background=ifelse(Correlación == max(Correlación), "#fc0303", "#5cb81f"))) %>% 
  kbl(booktabs = T, linesep = "", escape=FALSE, caption = "RURAL") %>% 
    kable_paper(full_width = F) %>%
    column_spec(1, color = "black")%>%
    column_spec(2, color = "white")%>%
  scroll_box(height = "300px")
```
</div>
</div>

<br>
   
### **Variables a excluir**: 


### **Interpretación a nivel urbano**: 


### **Interpretación a nivel rural**:     
   
<hr style="height:1px;border-width:3;color:Grey;background-color:Grey">

## **P13**: [Asiste actualmente a la educación formal](https://rpubs.com/dataintelligence/corr_ce_ca_P13)
 

<div class = "row">
<div class = "col-md-6"> 
```{r, attr.source='.numberLines', message=FALSE, warning=FALSE, echo=FALSE }
# direccion <- paste0("tablas_de_corr/",tablas[1])
tabla <- readRDS("tablas_de_corr/C_P13_URB.rds")
tabla %>%
  rownames_to_column("Asiste actualmente a la educación formal") %>%  
  mutate(Correlación = cell_spec(Correlación, background=ifelse(Correlación == max(Correlación), "#fc0303", "#5cb81f"))) %>% 
  kbl(booktabs = T, linesep = "", escape=FALSE, caption = "URBANO") %>% 
    kable_paper(full_width = F) %>%
    column_spec(1, color = "black")%>%
    column_spec(2, color = "white")%>%
  scroll_box(height = "300px")
```
</div>
<div class = "col-md-6">
```{r, attr.source='.numberLines', message=FALSE, warning=FALSE, echo=FALSE }
# direccion <- paste0("tablas_de_corr/",tablas[2])
tabla <- readRDS("tablas_de_corr/C_P13_RU.rds")
tabla %>%
  rownames_to_column("Asiste actualmente a la educación formal") %>%  
  mutate(Correlación = cell_spec(Correlación, background=ifelse(Correlación == max(Correlación), "#fc0303", "#5cb81f"))) %>% 
  kbl(booktabs = T, linesep = "", escape=FALSE, caption = "RURAL") %>% 
    kable_paper(full_width = F) %>%
    column_spec(1, color = "black")%>%
    column_spec(2, color = "white")%>%
  scroll_box(height = "300px")
```
</div>
</div>

<br>
   
### **Variables a excluir**: 


### **Interpretación a nivel urbano**: 


### **Interpretación a nivel rural**:  
   
<hr style="height:1px;border-width:3;color:Grey;background-color:Grey">

## **P14**: [Curso o año más alto aprobado]()

Se omite pues está incluída en la columna calculada **ESCOLARIDAD**.

<div class = "row">
<div class = "col-md-6"> 

</div>
<div class = "col-md-6">

</div>
</div>


## **P15 y P15A**: [Nivel del curso más alto aprobado y Completó el nivel especificado
]()

Se construyen dos tablas, una que contempla los niveles alcanzados por las personas y que efectivamente concluyeron ( P15A = 1) y los que no lo hicieron ( P15A = 2).

<div class = "row">
<div class = "col-md-6"> 

</div>
<div class = "col-md-6">

</div>
</div>



<hr style="height:1px;border-width:3;color:Grey;background-color:Grey">

## **P16**: [Se considera perteneciente a un pueblo indígena u originario](https://rpubs.com/dataintelligence/corr_ce_ca_P16)
 

<div class = "row">
<div class = "col-md-6"> 
```{r, attr.source='.numberLines', message=FALSE, warning=FALSE, echo=FALSE }
# direccion <- paste0("tablas_de_corr/",tablas[1])
tabla <- readRDS("tablas_de_corr/C_P16_URB.rds")
tabla %>%
  rownames_to_column("Se considera perteneciente a un pueblo indígena u originario") %>%  
  mutate(Correlación = cell_spec(Correlación, background=ifelse(Correlación == max(Correlación), "#fc0303", "#5cb81f"))) %>% 
  kbl(booktabs = T, linesep = "", escape=FALSE, caption = "URBANO") %>% 
    kable_paper(full_width = F) %>%
    column_spec(1, color = "black")%>%
    column_spec(2, color = "white")%>%
  scroll_box(height = "300px")
```
</div>
<div class = "col-md-6">
```{r, attr.source='.numberLines', message=FALSE, warning=FALSE, echo=FALSE }
# direccion <- paste0("tablas_de_corr/",tablas[2])
tabla <- readRDS("tablas_de_corr/C_P16_RU.rds")
tabla %>%
  rownames_to_column("Se considera perteneciente a un pueblo indígena u originario") %>%  
  mutate(Correlación = cell_spec(Correlación, background=ifelse(Correlación == max(Correlación), "#fc0303", "#5cb81f"))) %>% 
  kbl(booktabs = T, linesep = "", escape=FALSE, caption = "RURAL") %>% 
    kable_paper(full_width = F) %>%
    column_spec(1, color = "black")%>%
    column_spec(2, color = "white")%>%
  scroll_box(height = "300px")
```
</div>
</div>

<br>
   
### **Variables a excluir**: 


### **Interpretación a nivel urbano**: 


### **Interpretación a nivel rural**:  

<hr style="height:1px;border-width:3;color:Grey;background-color:Grey">

## **P16A**: [Pueblo indígena u originario listado](https://rpubs.com/dataintelligence/corr_ce_ca_P16A)
 

<div class = "row">
<div class = "col-md-6"> 
```{r, attr.source='.numberLines', message=FALSE, warning=FALSE, echo=FALSE }
# direccion <- paste0("tablas_de_corr/",tablas[1])
tabla <- readRDS("tablas_de_corr/C_P16A_URB.rds")
tabla %>%
  rownames_to_column("Pueblo indígena u originario listado") %>%  
  mutate(Correlación = cell_spec(Correlación, background=ifelse(Correlación == max(Correlación), "#fc0303", "#5cb81f"))) %>% 
  kbl(booktabs = T, linesep = "", escape=FALSE, caption = "URBANO") %>% 
    kable_paper(full_width = F) %>%
    column_spec(1, color = "black")%>%
    column_spec(2, color = "white")%>%
  scroll_box(height = "300px")
```
</div>
<div class = "col-md-6">
```{r, attr.source='.numberLines', message=FALSE, warning=FALSE, echo=FALSE }
# direccion <- paste0("tablas_de_corr/",tablas[2])
tabla <- readRDS("tablas_de_corr/C_P16A_RU.rds")
tabla %>%
  rownames_to_column("Pueblo indígena u originario listado") %>%  
  mutate(Correlación = cell_spec(Correlación, background=ifelse(Correlación == max(Correlación), "#fc0303", "#5cb81f"))) %>% 
  kbl(booktabs = T, linesep = "", escape=FALSE, caption = "RURAL") %>% 
    kable_paper(full_width = F) %>%
    column_spec(1, color = "black")%>%
    column_spec(2, color = "white")%>%
  scroll_box(height = "300px")
```
</div>
</div>

<br>
   
### **Variables a excluir**: 


### **Interpretación a nivel urbano**: 


### **Interpretación a nivel rural**:  


<hr style="height:1px;border-width:3;color:Grey;background-color:Grey">

## **P16A_OTRO**: [Pueblo indígena u originario (Otro)](https://rpubs.com/dataintelligence/corr_ce_ca_P16A_OTRO)
 

<div class = "row">
<div class = "col-md-6"> 
```{r, attr.source='.numberLines', message=FALSE, warning=FALSE, echo=FALSE }
# direccion <- paste0("tablas_de_corr/",tablas[1])
tabla <- readRDS("tablas_de_corr/C_P16A_OTRO_URB.rds")
tabla %>%
  rownames_to_column("Pueblo indígena u originario (Otro)") %>%  
  mutate(Correlación = cell_spec(Correlación, background=ifelse(Correlación == max(Correlación), "#fc0303", "#5cb81f"))) %>% 
  kbl(booktabs = T, linesep = "", escape=FALSE, caption = "URBANO") %>% 
    kable_paper(full_width = F) %>%
    column_spec(1, color = "black")%>%
    column_spec(2, color = "white")%>%
  scroll_box(height = "300px")
```
</div>
<div class = "col-md-6">
```{r, attr.source='.numberLines', message=FALSE, warning=FALSE, echo=FALSE }
# direccion <- paste0("tablas_de_corr/",tablas[2])
tabla <- readRDS("tablas_de_corr/C_P16A_OTRO_RU.rds")
tabla %>%
  rownames_to_column("Pueblo indígena u originario (Otro)") %>%  
  mutate(Correlación = cell_spec(Correlación, background=ifelse(Correlación == max(Correlación), "#fc0303", "#5cb81f"))) %>% 
  kbl(booktabs = T, linesep = "", escape=FALSE, caption = "RURAL") %>% 
    kable_paper(full_width = F) %>%
    column_spec(1, color = "black")%>%
    column_spec(2, color = "white")%>%
  scroll_box(height = "300px")
```
</div>
</div>

<br>
   
### **Variables a excluir**: 


### **Interpretación a nivel urbano**: 


### **Interpretación a nivel rural**:  


<hr style="height:1px;border-width:3;color:Grey;background-color:Grey">

## **P17**: [Trabajó durante la semana pasada](https://rpubs.com/dataintelligence/corr_ce_ca_P17)
 

<div class = "row">
<div class = "col-md-6"> 
```{r, attr.source='.numberLines', message=FALSE, warning=FALSE, echo=FALSE }
# direccion <- paste0("tablas_de_corr/",tablas[1])
tabla <- readRDS("tablas_de_corr/C_P17_URB.rds")
tabla %>%
  rownames_to_column("Trabajó durante la semana pasada") %>%  
  mutate(Correlación = cell_spec(Correlación, background=ifelse(Correlación == max(Correlación), "#fc0303", "#5cb81f"))) %>% 
  kbl(booktabs = T, linesep = "", escape=FALSE, caption = "URBANO") %>% 
    kable_paper(full_width = F) %>%
    column_spec(1, color = "black")%>%
    column_spec(2, color = "white")%>%
  scroll_box(height = "300px")
```
</div>
<div class = "col-md-6">
```{r, attr.source='.numberLines', message=FALSE, warning=FALSE, echo=FALSE }
# direccion <- paste0("tablas_de_corr/",tablas[2])
tabla <- readRDS("tablas_de_corr/C_P17_RU.rds")
tabla %>%
  rownames_to_column("Trabajó durante la semana pasada") %>%  
  mutate(Correlación = cell_spec(Correlación, background=ifelse(Correlación == max(Correlación), "#fc0303", "#5cb81f"))) %>% 
  kbl(booktabs = T, linesep = "", escape=FALSE, caption = "RURAL") %>% 
    kable_paper(full_width = F) %>%
    column_spec(1, color = "black")%>%
    column_spec(2, color = "white")%>%
  scroll_box(height = "300px")
```
</div>
</div>

<br>
   
### **Variables a excluir**: 


### **Interpretación a nivel urbano**: 


### **Interpretación a nivel rural**:  


<hr style="height:1px;border-width:3;color:Grey;background-color:Grey">

## **P18**: [Rama de actividad económica](https://rpubs.com/dataintelligence/corr_ce_ca_P18)
 

<div class = "row">
<div class = "col-md-6"> 
```{r, attr.source='.numberLines', message=FALSE, warning=FALSE, echo=FALSE }
# direccion <- paste0("tablas_de_corr/",tablas[1])
tabla <- readRDS("tablas_de_corr/C_P18_URB.rds")
tabla %>%
  rownames_to_column("Rama de actividad económica") %>%  
  mutate(Correlación = cell_spec(Correlación, background=ifelse(Correlación == max(Correlación), "#fc0303", "#5cb81f"))) %>% 
  kbl(booktabs = T, linesep = "", escape=FALSE, caption = "URBANO") %>% 
    kable_paper(full_width = F) %>%
    column_spec(1, color = "black")%>%
    column_spec(2, color = "white")%>%
  scroll_box(height = "300px")
```
</div>
<div class = "col-md-6">
```{r, attr.source='.numberLines', message=FALSE, warning=FALSE, echo=FALSE }
# direccion <- paste0("tablas_de_corr/",tablas[2])
tabla <- readRDS("tablas_de_corr/C_P18_RU.rds")
tabla %>%
  rownames_to_column("Rama de actividad económica") %>%  
  mutate(Correlación = cell_spec(Correlación, background=ifelse(Correlación == max(Correlación), "#fc0303", "#5cb81f"))) %>% 
  kbl(booktabs = T, linesep = "", escape=FALSE, caption = "RURAL") %>% 
    kable_paper(full_width = F) %>%
    column_spec(1, color = "black")%>%
    column_spec(2, color = "white")%>%
  scroll_box(height = "300px")
```
</div>
</div>

<br>
   
### **Variables a excluir**: 


### **Interpretación a nivel urbano**: 


### **Interpretación a nivel rural**:  



<hr style="height:1px;border-width:3;color:Grey;background-color:Grey">

## **P19**: [Total hijos/as nacidos vivos](https://rpubs.com/dataintelligence/corr_ce_ca_P19)
 

<div class = "row">
<div class = "col-md-6"> 
```{r, attr.source='.numberLines', message=FALSE, warning=FALSE, echo=FALSE }
# direccion <- paste0("tablas_de_corr/",tablas[1])
tabla <- readRDS("tablas_de_corr/C_P19_URB.rds")
tabla %>%
  rownames_to_column("Total hijos/as nacidos vivos") %>%  
  mutate(Correlación = cell_spec(Correlación, background=ifelse(Correlación == max(Correlación), "#fc0303", "#5cb81f"))) %>% 
  kbl(booktabs = T, linesep = "", escape=FALSE, caption = "URBANO") %>% 
    kable_paper(full_width = F) %>%
    column_spec(1, color = "black")%>%
    column_spec(2, color = "white")%>%
  scroll_box(height = "300px")
```
</div>
<div class = "col-md-6">
```{r, attr.source='.numberLines', message=FALSE, warning=FALSE, echo=FALSE }
# direccion <- paste0("tablas_de_corr/",tablas[2])
tabla <- readRDS("tablas_de_corr/C_P19_RU.rds")
tabla %>%
  rownames_to_column("Total hijos/as nacidos vivos") %>%  
  mutate(Correlación = cell_spec(Correlación, background=ifelse(Correlación == max(Correlación), "#fc0303", "#5cb81f"))) %>% 
  kbl(booktabs = T, linesep = "", escape=FALSE, caption = "RURAL") %>% 
    kable_paper(full_width = F) %>%
    column_spec(1, color = "black")%>%
    column_spec(2, color = "white")%>%
  scroll_box(height = "300px")
```
</div>
</div>

<br>
   
### **Variables a excluir**: 


### **Interpretación a nivel urbano**: 


### **Interpretación a nivel rural**:  

<hr style="height:1px;border-width:3;color:Grey;background-color:Grey">

## **P20**: [Total hijos/as actualmente vivos](https://rpubs.com/dataintelligence/corr_ce_ca_P20)
 

<div class = "row">
<div class = "col-md-6"> 
```{r, attr.source='.numberLines', message=FALSE, warning=FALSE, echo=FALSE }
# direccion <- paste0("tablas_de_corr/",tablas[1])
tabla <- readRDS("tablas_de_corr/C_P20_URB.rds")
tabla %>%
  rownames_to_column("Total hijos/as actualmente vivos") %>%  
  mutate(Correlación = cell_spec(Correlación, background=ifelse(Correlación == max(Correlación), "#fc0303", "#5cb81f"))) %>% 
  kbl(booktabs = T, linesep = "", escape=FALSE, caption = "URBANO") %>% 
    kable_paper(full_width = F) %>%
    column_spec(1, color = "black")%>%
    column_spec(2, color = "white")%>%
  scroll_box(height = "300px")
```
</div>
<div class = "col-md-6">
```{r, attr.source='.numberLines', message=FALSE, warning=FALSE, echo=FALSE }
# direccion <- paste0("tablas_de_corr/",tablas[2])
tabla <- readRDS("tablas_de_corr/C_P20_RU.rds")
tabla %>%
  rownames_to_column("Total hijos/as actualmente vivos") %>%  
  mutate(Correlación = cell_spec(Correlación, background=ifelse(Correlación == max(Correlación), "#fc0303", "#5cb81f"))) %>% 
  kbl(booktabs = T, linesep = "", escape=FALSE, caption = "RURAL") %>% 
    kable_paper(full_width = F) %>%
    column_spec(1, color = "black")%>%
    column_spec(2, color = "white")%>%
  scroll_box(height = "300px")
```
</div>
</div>

<br>
   
### **Variables a excluir**: 


### **Interpretación a nivel urbano**: 


### **Interpretación a nivel rural**:  

<hr style="height:1px;border-width:3;color:Grey;background-color:Grey">

## **ESCOLARIDAD**: [Años de escolaridad](https://rpubs.com/dataintelligence/corr_ce_ca_ESCOLARIDAD)
 

<div class = "row">
<div class = "col-md-6"> 
```{r, attr.source='.numberLines', message=FALSE, warning=FALSE, echo=FALSE }
# direccion <- paste0("tablas_de_corr/",tablas[1])
tabla <- readRDS("tablas_de_corr/C_ESCOLARIDAD_URB.rds")
tabla %>%
  rownames_to_column("Años de escolaridad") %>%  
  mutate(Correlación = cell_spec(Correlación, background=ifelse(Correlación == max(Correlación), "#fc0303", "#5cb81f"))) %>% 
  kbl(booktabs = T, linesep = "", escape=FALSE, caption = "URBANO") %>% 
    kable_paper(full_width = F) %>%
    column_spec(1, color = "black")%>%
    column_spec(2, color = "white")%>%
  scroll_box(height = "300px")
```
</div>
<div class = "col-md-6">
```{r, attr.source='.numberLines', message=FALSE, warning=FALSE, echo=FALSE }
# direccion <- paste0("tablas_de_corr/",tablas[2])
tabla <- readRDS("tablas_de_corr/C_ESCOLARIDAD_RU.rds")
tabla %>%
  rownames_to_column("Años de escolaridad") %>%  
  mutate(Correlación = cell_spec(Correlación, background=ifelse(Correlación == max(Correlación), "#fc0303", "#5cb81f"))) %>% 
  kbl(booktabs = T, linesep = "", escape=FALSE, caption = "RURAL") %>% 
    kable_paper(full_width = F) %>%
    column_spec(1, color = "black")%>%
    column_spec(2, color = "white")%>%
  scroll_box(height = "300px")
```
</div>
</div>

<br>
   
### **Variables a excluir**: 


### **Interpretación a nivel urbano**: 


### **Interpretación a nivel rural**:  

<hr style="height:1px;border-width:3;color:Grey;background-color:Grey">

## **P16A_GRUPO**: [Pueblo indígena u originario (grupo)](https://rpubs.com/dataintelligence/corr_ce_ca_P16A_GRUPO)
 

<div class = "row">
<div class = "col-md-6"> 
```{r, attr.source='.numberLines', message=FALSE, warning=FALSE, echo=FALSE }
# direccion <- paste0("tablas_de_corr/",tablas[1])
tabla <- readRDS("tablas_de_corr/C_P16_GRUPO_URB.rds")
tabla %>%
  rownames_to_column("Pueblo indígena u originario (grupo)") %>%  
  mutate(Correlación = cell_spec(Correlación, background=ifelse(Correlación == max(Correlación), "#fc0303", "#5cb81f"))) %>% 
  kbl(booktabs = T, linesep = "", escape=FALSE, caption = "URBANO") %>% 
    kable_paper(full_width = F) %>%
    column_spec(1, color = "black")%>%
    column_spec(2, color = "white")%>%
  scroll_box(height = "300px")
```
</div>
<div class = "col-md-6">
```{r, attr.source='.numberLines', message=FALSE, warning=FALSE, echo=FALSE }
# direccion <- paste0("tablas_de_corr/",tablas[2])
tabla <- readRDS("tablas_de_corr/C_P16_GRUPO_RU.rds")
tabla %>%
  rownames_to_column("Pueblo indígena u originario (grupo)") %>%  
  mutate(Correlación = cell_spec(Correlación, background=ifelse(Correlación == max(Correlación), "#fc0303", "#5cb81f"))) %>% 
  kbl(booktabs = T, linesep = "", escape=FALSE, caption = "RURAL") %>% 
    kable_paper(full_width = F) %>%
    column_spec(1, color = "black")%>%
    column_spec(2, color = "white")%>%
  scroll_box(height = "300px")
```
</div>
</div>

<br>
<br>
<br>


