---
title: Expansión de la CASEN sobre el CENSO compendio 2017
author:
- name: VE-CC-AJ
  affiliation: DataIntelligence
subtitle: | 

abstract: |
  Exponemos las correlaciones descubiertas. 
    
header-includes:
   - \usepackage[]{babel}

output:
  rmdformats::html_clean:
    highlight: kate
    toc: true
    use_bookdown: true    
---

<style type="text/css">
.main-container {
  max-width: 1600px;
  margin-left: 100px;
  margin-right: auto;
}
</style>

date: `r format(Sys.time(), "%d-%m-%Y")`

```{r, include=FALSE}
knitr::opts_chunk$set(echo = TRUE)
library(ggplot2)
#library(ggpubr)
library(markdown)
library(shiny)
library(shinythemes)
library(tidyverse)
library(magrittr)
library(lubridate)
#library(plotly)
library(kableExtra)
library(knitr)
library("readxl")
library(writexl)
#library(RPostgreSQL)
#library(devtools)
library(remotes)
library(DBI)
library(tidyverse)
library(kableExtra)
#library(reldist)
library("readxl")
library("writexl")
library(kableExtra)
library(PerformanceAnalytics)
library("rio")
library("dplyr")

```




# CASEN 2017 y CENSO Vivienda 2017



<hr style="height:1px;border-width:3;color:Grey;background-color:Grey">

## **P01**: [Tipo de vivienda](https://rpubs.com/dataintelligence/corr_ce_ca_P01)
 

<div class = "row">
<div class = "col-md-6"> 
```{r, attr.source='.numberLines', message=FALSE, warning=FALSE, echo=FALSE }
# direccion <- paste0("tablas_de_corr/",tablas[1])
tabla <- readRDS("tablas_de_corr/C_P01_URBANO.rds")
tabla %>%
  rownames_to_column("Tipo de vivienda") %>%  
  mutate(Correlación = cell_spec(Correlación, background=ifelse(Correlación == max(Correlación), "#fc0303", "#5cb81f"))) %>% 
  kbl(booktabs = T, linesep = "", escape=FALSE, caption = "URBANO") %>% 
    kable_paper(full_width = F)%>%
    column_spec(1, color = "black")%>%
    column_spec(2, color = "white")%>%
  scroll_box(height = "300px")
```
</div>
<div class = "col-md-6">
```{r, attr.source='.numberLines', message=FALSE, warning=FALSE, echo=FALSE }
# direccion <- paste0("tablas_de_corr/",tablas[2])
tabla <- readRDS("tablas_de_corr/C_P01_RURAL.rds")
tabla %>%
  rownames_to_column("Tipo de vivienda") %>%  
  mutate(Correlación = cell_spec(Correlación, background=ifelse(Correlación == max(Correlación), "#fc0303", "#5cb81f"))) %>% 
  kbl(booktabs = T, linesep = "", escape=FALSE, caption="RURAL") %>% 
    kable_paper(full_width = F) %>% 
    column_spec(1, color = "black")%>%
    column_spec(2, color = "white")%>%
  scroll_box(height = "300px")
```
</div>
</div>

  
<hr style="height:1px;border-width:3;color:Grey;background-color:Grey">

## **P02**: [Ocupación de la vivienda](https://rpubs.com/dataintelligence/corr_ce_ca_P02)
 

<div class = "row">
<div class = "col-md-6"> 
```{r, attr.source='.numberLines', message=FALSE, warning=FALSE, echo=FALSE }
# direccion <- paste0("tablas_de_corr/",tablas[1])
tabla <- readRDS("tablas_de_corr/C_P02_URBANO.rds")
tabla %>%
  rownames_to_column("Ocupación de la vivienda") %>%  
  mutate(Correlación = cell_spec(Correlación, background=ifelse(Correlación == max(Correlación), "#fc0303", "#5cb81f"))) %>% 
  kbl(booktabs = T, linesep = "", escape=FALSE, caption = "URBANO") %>% 
    kable_paper(full_width = F) %>%
    column_spec(1, color = "black")%>%
    column_spec(2, color = "white")%>%
  scroll_box(height = "300px")
```
</div>
<div class = "col-md-6">
```{r, attr.source='.numberLines', message=FALSE, warning=FALSE, echo=FALSE }
# direccion <- paste0("tablas_de_corr/",tablas[2])
tabla <- readRDS("tablas_de_corr/C_P02_RURAL.rds")
tabla %>%
  rownames_to_column("Ocupación de la vivienda") %>%  
  mutate(Correlación = cell_spec(Correlación, background=ifelse(Correlación == max(Correlación), "#fc0303", "#5cb81f"))) %>% 
  kbl(booktabs = T, linesep = "", escape=FALSE, caption = "RURAL") %>% 
    kable_paper(full_width = F) %>%
    column_spec(1, color = "black")%>%
    column_spec(2, color = "white")%>%
  scroll_box(height = "300px")
```
</div>
</div>

   
<hr style="height:1px;border-width:3;color:Grey;background-color:Grey">

## **P03A**: [Material de los muros exteriores](https://rpubs.com/dataintelligence/corr_ce_ca_P03A)
 

<div class = "row">
<div class = "col-md-6"> 
```{r, attr.source='.numberLines', message=FALSE, warning=FALSE, echo=FALSE }
# direccion <- paste0("tablas_de_corr/",tablas[1])
tabla <- readRDS("tablas_de_corr/C_P03A_URBANO.rds")
tabla %>%
  rownames_to_column("Material de los muros exteriores") %>%  
  mutate(Correlación = cell_spec(Correlación, background=ifelse(Correlación == max(Correlación), "#fc0303", "#5cb81f"))) %>% 
  kbl(booktabs = T, linesep = "", escape=FALSE, caption = "URBANO") %>% 
    kable_paper(full_width = F) %>%
    column_spec(1, color = "black")%>%
    column_spec(2, color = "white")%>%
  scroll_box(height = "300px")
```
</div>
<div class = "col-md-6">
```{r, attr.source='.numberLines', message=FALSE, warning=FALSE, echo=FALSE }
# direccion <- paste0("tablas_de_corr/",tablas[2])
tabla <- readRDS("tablas_de_corr/C_P03A_RURAL.rds")
tabla %>%
  rownames_to_column("Material de los muros exteriores") %>%  
  mutate(Correlación = cell_spec(Correlación, background=ifelse(Correlación == max(Correlación), "#fc0303", "#5cb81f"))) %>% 
  kbl(booktabs = T, linesep = "", escape=FALSE, caption = "RURAL") %>% 
    kable_paper(full_width = F) %>%
    column_spec(1, color = "black")%>%
    column_spec(2, color = "white")%>%
  scroll_box(height = "300px")
```
</div>
</div>

   
<hr style="height:1px;border-width:3;color:Grey;background-color:Grey">

## **P03B**: [Material en la cubierta del techo](https://rpubs.com/dataintelligence/corr_ce_ca_P03B)
 

<div class = "row">
<div class = "col-md-6"> 
```{r, attr.source='.numberLines', message=FALSE, warning=FALSE, echo=FALSE }
# direccion <- paste0("tablas_de_corr/",tablas[1])
tabla <- readRDS("tablas_de_corr/C_P03B_URBANO.rds")
tabla %>%
  rownames_to_column("Material en la cubierta del techo") %>%  
  mutate(Correlación = cell_spec(Correlación, background=ifelse(Correlación == max(Correlación), "#fc0303", "#5cb81f"))) %>% 
  kbl(booktabs = T, linesep = "", escape=FALSE, caption = "URBANO") %>% 
    kable_paper(full_width = F) %>%
    column_spec(1, color = "black")%>%
    column_spec(2, color = "white")%>%
  scroll_box(height = "300px")
```
</div>
<div class = "col-md-6">
```{r, attr.source='.numberLines', message=FALSE, warning=FALSE, echo=FALSE }
# direccion <- paste0("tablas_de_corr/",tablas[2])
tabla <- readRDS("tablas_de_corr/C_P03B_RURAL.rds")
tabla %>%
  rownames_to_column("Material en la cubierta del techo") %>%  
  mutate(Correlación = cell_spec(Correlación, background=ifelse(Correlación == max(Correlación), "#fc0303", "#5cb81f"))) %>% 
  kbl(booktabs = T, linesep = "", escape=FALSE, caption = "RURAL") %>% 
    kable_paper(full_width = F) %>%
    column_spec(1, color = "black")%>%
    column_spec(2, color = "white")%>%
  scroll_box(height = "300px")
```
</div>
</div>


<hr style="height:1px;border-width:3;color:Grey;background-color:Grey">

## **P03C**: [Material en la cubierta del techo](https://rpubs.com/dataintelligence/corr_ce_ca_P03C)
 

<div class = "row">
<div class = "col-md-6"> 
```{r, attr.source='.numberLines', message=FALSE, warning=FALSE, echo=FALSE }
# direccion <- paste0("tablas_de_corr/",tablas[1])
tabla <- readRDS("tablas_de_corr/C_P03C_URBANO.rds")
tabla %>%
  rownames_to_column("Material de construcción del piso") %>%  
  mutate(Correlación = cell_spec(Correlación, background=ifelse(Correlación == max(Correlación), "#fc0303", "#5cb81f"))) %>% 
  kbl(booktabs = T, linesep = "", escape=FALSE, caption = "URBANO") %>% 
    kable_paper(full_width = F) %>%
    column_spec(1, color = "black")%>%
    column_spec(2, color = "white")%>%
  scroll_box(height = "300px")
```
</div>
<div class = "col-md-6">
```{r, attr.source='.numberLines', message=FALSE, warning=FALSE, echo=FALSE }
# direccion <- paste0("tablas_de_corr/",tablas[2])
tabla <- readRDS("tablas_de_corr/C_P03C_RURAL.rds")
tabla %>%
  rownames_to_column("Material de construcción del piso") %>%  
  mutate(Correlación = cell_spec(Correlación, background=ifelse(Correlación == max(Correlación), "#fc0303", "#5cb81f"))) %>% 
  kbl(booktabs = T, linesep = "", escape=FALSE, caption = "RURAL") %>% 
    kable_paper(full_width = F) %>%
    column_spec(1, color = "black")%>%
    column_spec(2, color = "white")%>%
  scroll_box(height = "300px")
```
</div>
</div>


<hr style="height:1px;border-width:3;color:Grey;background-color:Grey">

## **P04**: [Número de piezas usadas exclusivamente como dormitorio](https://rpubs.com/dataintelligence/corr_ce_ca_P04)
 

<div class = "row">
<div class = "col-md-6"> 
```{r, attr.source='.numberLines', message=FALSE, warning=FALSE, echo=FALSE }
# direccion <- paste0("tablas_de_corr/",tablas[1])
tabla <- readRDS("tablas_de_corr/C_P04_URBANO.rds")
tabla %>%
  rownames_to_column("Número de piezas usadas exclusivamente como dormitorio") %>%  
  mutate(Correlación = cell_spec(Correlación, background=ifelse(Correlación == max(Correlación), "#fc0303", "#5cb81f"))) %>% 
  kbl(booktabs = T, linesep = "", escape=FALSE, caption = "URBANO") %>% 
    kable_paper(full_width = F) %>%
    column_spec(1, color = "black")%>%
    column_spec(2, color = "white")%>%
  scroll_box(height = "300px")
```
</div>
<div class = "col-md-6">
```{r, attr.source='.numberLines', message=FALSE, warning=FALSE, echo=FALSE }
# direccion <- paste0("tablas_de_corr/",tablas[2])
tabla <- readRDS("tablas_de_corr/C_P04_RURAL.rds")
tabla %>%
  rownames_to_column("Número de piezas usadas exclusivamente como dormitorio") %>%  
  mutate(Correlación = cell_spec(Correlación, background=ifelse(Correlación == max(Correlación), "#fc0303", "#5cb81f"))) %>% 
  kbl(booktabs = T, linesep = "", escape=FALSE, caption = "RURAL") %>% 
    kable_paper(full_width = F) %>%
    column_spec(1, color = "black")%>%
    column_spec(2, color = "white")%>%
  scroll_box(height = "300px")
```
</div>
</div>


<hr style="height:1px;border-width:3;color:Grey;background-color:Grey">

## **P05**: [Origen del agua](https://rpubs.com/dataintelligence/corr_ce_ca_P05)
 

<div class = "row">
<div class = "col-md-6"> 
```{r, attr.source='.numberLines', message=FALSE, warning=FALSE, echo=FALSE }
# direccion <- paste0("tablas_de_corr/",tablas[1])
tabla <- readRDS("tablas_de_corr/C_P05_URBANO.rds")
tabla %>%
  rownames_to_column("Origen del agua") %>%  
  mutate(Correlación = cell_spec(Correlación, background=ifelse(Correlación == max(Correlación), "#fc0303", "#5cb81f"))) %>% 
  kbl(booktabs = T, linesep = "", escape=FALSE, caption = "URBANO") %>% 
    kable_paper(full_width = F) %>%
    column_spec(1, color = "black")%>%
    column_spec(2, color = "white")%>%
  scroll_box(height = "300px")
```
</div>
<div class = "col-md-6">
```{r, attr.source='.numberLines', message=FALSE, warning=FALSE, echo=FALSE }
# direccion <- paste0("tablas_de_corr/",tablas[2])
tabla <- readRDS("tablas_de_corr/C_P05_RURAL.rds")
tabla %>%
  rownames_to_column("Origen del agua") %>%  
  mutate(Correlación = cell_spec(Correlación, background=ifelse(Correlación == max(Correlación), "#fc0303", "#5cb81f"))) %>% 
  kbl(booktabs = T, linesep = "", escape=FALSE, caption = "RURAL") %>% 
    kable_paper(full_width = F) %>%
    column_spec(1, color = "black")%>%
    column_spec(2, color = "white")%>%
  scroll_box(height = "300px")
```
</div>
</div>


<hr style="height:1px;border-width:3;color:Grey;background-color:Grey">


# CASEN 2017 y CENSO Hogares 2017

## **CANT_HOG**: [Cantidad de hogares](https://rpubs.com/dataintelligence/corr_ce_ca_CANT_HOG)
 

<div class = "row">
<div class = "col-md-6"> 
```{r, attr.source='.numberLines', message=FALSE, warning=FALSE, echo=FALSE }
# direccion <- paste0("tablas_de_corr/",tablas[1])
tabla <- readRDS("tablas_de_corr/C_CANT_HOG_URBANO.rds")
tabla %>%
  rownames_to_column("Cantidad de hogares") %>%  
  mutate(Correlación = cell_spec(Correlación, background=ifelse(Correlación == max(Correlación), "#fc0303", "#5cb81f"))) %>% 
  kbl(booktabs = T, linesep = "", escape=FALSE, caption = "URBANO") %>% 
    kable_paper(full_width = F) %>%
    column_spec(1, color = "black")%>%
    column_spec(2, color = "white")%>%
  scroll_box(height = "300px")
```
</div>
<div class = "col-md-6">
```{r, attr.source='.numberLines', message=FALSE, warning=FALSE, echo=FALSE }
# direccion <- paste0("tablas_de_corr/",tablas[2])
tabla <- readRDS("tablas_de_corr/C_CANT_HOG_RURAL.rds")
tabla %>%
  rownames_to_column("Cantidad de hogares") %>%  
  mutate(Correlación = cell_spec(Correlación, background=ifelse(Correlación == max(Correlación), "#fc0303", "#5cb81f"))) %>% 
  kbl(booktabs = T, linesep = "", escape=FALSE, caption = "RURAL") %>% 
    kable_paper(full_width = F) %>%
    column_spec(1, color = "black")%>%
    column_spec(2, color = "white")%>%
  scroll_box(height = "300px")
```
</div>
</div>


<hr style="height:1px;border-width:3;color:Grey;background-color:Grey">

## **CANT_PER**: [Cantidad de personas](https://rpubs.com/dataintelligence/corr_ce_ca_CANT_PER)
 

<div class = "row">
<div class = "col-md-6"> 
```{r, attr.source='.numberLines', message=FALSE, warning=FALSE, echo=FALSE }
# direccion <- paste0("tablas_de_corr/",tablas[1])
tabla <- readRDS("tablas_de_corr/C_CANT_PER_URBANO.rds")
tabla %>%
  rownames_to_column("Cantidad de personas") %>%  
  mutate(Correlación = cell_spec(Correlación, background=ifelse(Correlación == max(Correlación), "#fc0303", "#5cb81f"))) %>% 
  kbl(booktabs = T, linesep = "", escape=FALSE, caption = "URBANO") %>% 
    kable_paper(full_width = F) %>%
    column_spec(1, color = "black")%>%
    column_spec(2, color = "white")%>%
  scroll_box(height = "300px")
```
</div>
<div class = "col-md-6">
```{r, attr.source='.numberLines', message=FALSE, warning=FALSE, echo=FALSE }
# direccion <- paste0("tablas_de_corr/",tablas[2])
tabla <- readRDS("tablas_de_corr/C_CANT_PER_RURAL.rds")
tabla %>%
  rownames_to_column("Cantidad de personas") %>%  
  mutate(Correlación = cell_spec(Correlación, background=ifelse(Correlación == max(Correlación), "#fc0303", "#5cb81f"))) %>% 
  kbl(booktabs = T, linesep = "", escape=FALSE, caption = "RURAL") %>% 
    kable_paper(full_width = F) %>%
    column_spec(1, color = "black")%>%
    column_spec(2, color = "white")%>%
  scroll_box(height = "300px")
```
</div>
</div>








# CASEN 2017 y CENSO Personas 2017

<hr style="height:1px;border-width:3;color:Grey;background-color:Grey">

## **P07**: [Relación de parentesco](https://rpubs.com/dataintelligence/corr_ce_ca_P07)
 

<div class = "row">
<div class = "col-md-6"> 
```{r, attr.source='.numberLines', message=FALSE, warning=FALSE, echo=FALSE }
# direccion <- paste0("tablas_de_corr/",tablas[1])
tabla <- readRDS("tablas_de_corr/C_P07_URB.rds")
tabla %>%
  rownames_to_column("Relación de parentesco") %>%  
  mutate(Correlación = cell_spec(Correlación, background=ifelse(Correlación == max(Correlación), "#fc0303", "#5cb81f"))) %>% 
  kbl(booktabs = T, linesep = "", escape=FALSE, caption = "URBANO") %>% 
    kable_paper(full_width = F) %>%
    column_spec(1, color = "black")%>%
    column_spec(2, color = "white")%>%
  scroll_box(height = "300px")
```
</div>
<div class = "col-md-6">
```{r, attr.source='.numberLines', message=FALSE, warning=FALSE, echo=FALSE }
# direccion <- paste0("tablas_de_corr/",tablas[2])
tabla <- readRDS("tablas_de_corr/C_P07_RU.rds")
tabla %>%
  rownames_to_column("Relación de parentesco") %>%  
  mutate(Correlación = cell_spec(Correlación, background=ifelse(Correlación == max(Correlación), "#fc0303", "#5cb81f"))) %>% 
  kbl(booktabs = T, linesep = "", escape=FALSE, caption = "RURAL") %>% 
    kable_paper(full_width = F) %>%
    column_spec(1, color = "black")%>%
    column_spec(2, color = "white")%>%
  scroll_box(height = "300px")
```
</div>
</div>

<hr style="height:1px;border-width:3;color:Grey;background-color:Grey">

## **P08**: [Sexo](https://rpubs.com/dataintelligence/corr_ce_ca_P08)
 

<div class = "row">
<div class = "col-md-6"> 
```{r, attr.source='.numberLines', message=FALSE, warning=FALSE, echo=FALSE }
# direccion <- paste0("tablas_de_corr/",tablas[1])
tabla <- readRDS("tablas_de_corr/C_P08_URB.rds")
tabla %>%
  rownames_to_column("Sexo") %>%  
  mutate(Correlación = cell_spec(Correlación, background=ifelse(Correlación == max(Correlación), "#fc0303", "#5cb81f"))) %>% 
  kbl(booktabs = T, linesep = "", escape=FALSE, caption = "URBANO") %>% 
    kable_paper(full_width = F) %>%
    column_spec(1, color = "black")%>%
    column_spec(2, color = "white")%>%
  scroll_box(height = "300px")
```
</div>
<div class = "col-md-6">
```{r, attr.source='.numberLines', message=FALSE, warning=FALSE, echo=FALSE }
# direccion <- paste0("tablas_de_corr/",tablas[2])
tabla <- readRDS("tablas_de_corr/C_P08_RU.rds")
tabla %>%
  rownames_to_column("Sexo") %>%  
  mutate(Correlación = cell_spec(Correlación, background=ifelse(Correlación == max(Correlación), "#fc0303", "#5cb81f"))) %>% 
  kbl(booktabs = T, linesep = "", escape=FALSE, caption = "RURAL") %>% 
    kable_paper(full_width = F) %>%
    column_spec(1, color = "black")%>%
    column_spec(2, color = "white")%>%
  scroll_box(height = "300px")
```
</div>
</div>

   
<hr style="height:1px;border-width:3;color:Grey;background-color:Grey">

## **P13**: [Asiste actualmente a la educación formal](https://rpubs.com/dataintelligence/corr_ce_ca_P13)
 

<div class = "row">
<div class = "col-md-6"> 
```{r, attr.source='.numberLines', message=FALSE, warning=FALSE, echo=FALSE }
# direccion <- paste0("tablas_de_corr/",tablas[1])
tabla <- readRDS("tablas_de_corr/C_P13_URB.rds")
tabla %>%
  rownames_to_column("Asiste actualmente a la educación formal") %>%  
  mutate(Correlación = cell_spec(Correlación, background=ifelse(Correlación == max(Correlación), "#fc0303", "#5cb81f"))) %>% 
  kbl(booktabs = T, linesep = "", escape=FALSE, caption = "URBANO") %>% 
    kable_paper(full_width = F) %>%
    column_spec(1, color = "black")%>%
    column_spec(2, color = "white")%>%
  scroll_box(height = "300px")
```
</div>
<div class = "col-md-6">
```{r, attr.source='.numberLines', message=FALSE, warning=FALSE, echo=FALSE }
# direccion <- paste0("tablas_de_corr/",tablas[2])
tabla <- readRDS("tablas_de_corr/C_P13_RU.rds")
tabla %>%
  rownames_to_column("Asiste actualmente a la educación formal") %>%  
  mutate(Correlación = cell_spec(Correlación, background=ifelse(Correlación == max(Correlación), "#fc0303", "#5cb81f"))) %>% 
  kbl(booktabs = T, linesep = "", escape=FALSE, caption = "RURAL") %>% 
    kable_paper(full_width = F) %>%
    column_spec(1, color = "black")%>%
    column_spec(2, color = "white")%>%
  scroll_box(height = "300px")
```
</div>
</div>

<hr style="height:1px;border-width:3;color:Grey;background-color:Grey">

## **P16**: [Se considera perteneciente a un pueblo indígena u originario](https://rpubs.com/dataintelligence/corr_ce_ca_P16)
 

<div class = "row">
<div class = "col-md-6"> 
```{r, attr.source='.numberLines', message=FALSE, warning=FALSE, echo=FALSE }
# direccion <- paste0("tablas_de_corr/",tablas[1])
tabla <- readRDS("tablas_de_corr/C_P16_URB.rds")
tabla %>%
  rownames_to_column("Se considera perteneciente a un pueblo indígena u originario") %>%  
  mutate(Correlación = cell_spec(Correlación, background=ifelse(Correlación == max(Correlación), "#fc0303", "#5cb81f"))) %>% 
  kbl(booktabs = T, linesep = "", escape=FALSE, caption = "URBANO") %>% 
    kable_paper(full_width = F) %>%
    column_spec(1, color = "black")%>%
    column_spec(2, color = "white")%>%
  scroll_box(height = "300px")
```
</div>
<div class = "col-md-6">
```{r, attr.source='.numberLines', message=FALSE, warning=FALSE, echo=FALSE }
# direccion <- paste0("tablas_de_corr/",tablas[2])
tabla <- readRDS("tablas_de_corr/C_P16_RU.rds")
tabla %>%
  rownames_to_column("Se considera perteneciente a un pueblo indígena u originario") %>%  
  mutate(Correlación = cell_spec(Correlación, background=ifelse(Correlación == max(Correlación), "#fc0303", "#5cb81f"))) %>% 
  kbl(booktabs = T, linesep = "", escape=FALSE, caption = "RURAL") %>% 
    kable_paper(full_width = F) %>%
    column_spec(1, color = "black")%>%
    column_spec(2, color = "white")%>%
  scroll_box(height = "300px")
```
</div>
</div>


<hr style="height:1px;border-width:3;color:Grey;background-color:Grey">

## **P16A**: [Pueblo indígena u originario listado](https://rpubs.com/dataintelligence/corr_ce_ca_P16A)
 

<div class = "row">
<div class = "col-md-6"> 
```{r, attr.source='.numberLines', message=FALSE, warning=FALSE, echo=FALSE }
# direccion <- paste0("tablas_de_corr/",tablas[1])
tabla <- readRDS("tablas_de_corr/C_P16A_URB.rds")
tabla %>%
  rownames_to_column("Pueblo indígena u originario listado") %>%  
  mutate(Correlación = cell_spec(Correlación, background=ifelse(Correlación == max(Correlación), "#fc0303", "#5cb81f"))) %>% 
  kbl(booktabs = T, linesep = "", escape=FALSE, caption = "URBANO") %>% 
    kable_paper(full_width = F) %>%
    column_spec(1, color = "black")%>%
    column_spec(2, color = "white")%>%
  scroll_box(height = "300px")
```
</div>
<div class = "col-md-6">
```{r, attr.source='.numberLines', message=FALSE, warning=FALSE, echo=FALSE }
# direccion <- paste0("tablas_de_corr/",tablas[2])
tabla <- readRDS("tablas_de_corr/C_P16A_RU.rds")
tabla %>%
  rownames_to_column("Pueblo indígena u originario listado") %>%  
  mutate(Correlación = cell_spec(Correlación, background=ifelse(Correlación == max(Correlación), "#fc0303", "#5cb81f"))) %>% 
  kbl(booktabs = T, linesep = "", escape=FALSE, caption = "RURAL") %>% 
    kable_paper(full_width = F) %>%
    column_spec(1, color = "black")%>%
    column_spec(2, color = "white")%>%
  scroll_box(height = "300px")
```
</div>
</div>




<hr style="height:1px;border-width:3;color:Grey;background-color:Grey">

## **P16A_OTRO**: [Pueblo indígena u originario (Otro)](https://rpubs.com/dataintelligence/corr_ce_ca_P16A_OTRO)
 

<div class = "row">
<div class = "col-md-6"> 
```{r, attr.source='.numberLines', message=FALSE, warning=FALSE, echo=FALSE }
# direccion <- paste0("tablas_de_corr/",tablas[1])
tabla <- readRDS("tablas_de_corr/C_P16A_OTRO_URB.rds")
tabla %>%
  rownames_to_column("Pueblo indígena u originario (Otro)") %>%  
  mutate(Correlación = cell_spec(Correlación, background=ifelse(Correlación == max(Correlación), "#fc0303", "#5cb81f"))) %>% 
  kbl(booktabs = T, linesep = "", escape=FALSE, caption = "URBANO") %>% 
    kable_paper(full_width = F) %>%
    column_spec(1, color = "black")%>%
    column_spec(2, color = "white")%>%
  scroll_box(height = "300px")
```
</div>
<div class = "col-md-6">
```{r, attr.source='.numberLines', message=FALSE, warning=FALSE, echo=FALSE }
# direccion <- paste0("tablas_de_corr/",tablas[2])
tabla <- readRDS("tablas_de_corr/C_P16A_OTRO_RU.rds")
tabla %>%
  rownames_to_column("Pueblo indígena u originario (Otro)") %>%  
  mutate(Correlación = cell_spec(Correlación, background=ifelse(Correlación == max(Correlación), "#fc0303", "#5cb81f"))) %>% 
  kbl(booktabs = T, linesep = "", escape=FALSE, caption = "RURAL") %>% 
    kable_paper(full_width = F) %>%
    column_spec(1, color = "black")%>%
    column_spec(2, color = "white")%>%
  scroll_box(height = "300px")
```
</div>
</div>




<hr style="height:1px;border-width:3;color:Grey;background-color:Grey">

## **P17**: [Trabajó durante la semana pasada](https://rpubs.com/dataintelligence/corr_ce_ca_P17)
 

<div class = "row">
<div class = "col-md-6"> 
```{r, attr.source='.numberLines', message=FALSE, warning=FALSE, echo=FALSE }
# direccion <- paste0("tablas_de_corr/",tablas[1])
tabla <- readRDS("tablas_de_corr/C_P17_URB.rds")
tabla %>%
  rownames_to_column("Trabajó durante la semana pasada") %>%  
  mutate(Correlación = cell_spec(Correlación, background=ifelse(Correlación == max(Correlación), "#fc0303", "#5cb81f"))) %>% 
  kbl(booktabs = T, linesep = "", escape=FALSE, caption = "URBANO") %>% 
    kable_paper(full_width = F) %>%
    column_spec(1, color = "black")%>%
    column_spec(2, color = "white")%>%
  scroll_box(height = "300px")
```
</div>
<div class = "col-md-6">
```{r, attr.source='.numberLines', message=FALSE, warning=FALSE, echo=FALSE }
# direccion <- paste0("tablas_de_corr/",tablas[2])
tabla <- readRDS("tablas_de_corr/C_P17_RU.rds")
tabla %>%
  rownames_to_column("Trabajó durante la semana pasada") %>%  
  mutate(Correlación = cell_spec(Correlación, background=ifelse(Correlación == max(Correlación), "#fc0303", "#5cb81f"))) %>% 
  kbl(booktabs = T, linesep = "", escape=FALSE, caption = "RURAL") %>% 
    kable_paper(full_width = F) %>%
    column_spec(1, color = "black")%>%
    column_spec(2, color = "white")%>%
  scroll_box(height = "300px")
```
</div>
</div>


<hr style="height:1px;border-width:3;color:Grey;background-color:Grey">

## **P19**: [Total hijos/as nacidos vivos](https://rpubs.com/dataintelligence/corr_ce_ca_P19)
 

<div class = "row">
<div class = "col-md-6"> 
```{r, attr.source='.numberLines', message=FALSE, warning=FALSE, echo=FALSE }
# direccion <- paste0("tablas_de_corr/",tablas[1])
tabla <- readRDS("tablas_de_corr/C_P19_URB.rds")
tabla %>%
  rownames_to_column("Total hijos/as nacidos vivos") %>%  
  mutate(Correlación = cell_spec(Correlación, background=ifelse(Correlación == max(Correlación), "#fc0303", "#5cb81f"))) %>% 
  kbl(booktabs = T, linesep = "", escape=FALSE, caption = "URBANO") %>% 
    kable_paper(full_width = F) %>%
    column_spec(1, color = "black")%>%
    column_spec(2, color = "white")%>%
  scroll_box(height = "300px")
```
</div>
<div class = "col-md-6">
```{r, attr.source='.numberLines', message=FALSE, warning=FALSE, echo=FALSE }
# direccion <- paste0("tablas_de_corr/",tablas[2])
tabla <- readRDS("tablas_de_corr/C_P19_RU.rds")
tabla %>%
  rownames_to_column("Total hijos/as nacidos vivos") %>%  
  mutate(Correlación = cell_spec(Correlación, background=ifelse(Correlación == max(Correlación), "#fc0303", "#5cb81f"))) %>% 
  kbl(booktabs = T, linesep = "", escape=FALSE, caption = "RURAL") %>% 
    kable_paper(full_width = F) %>%
    column_spec(1, color = "black")%>%
    column_spec(2, color = "white")%>%
  scroll_box(height = "300px")
```
</div>
</div>


<hr style="height:1px;border-width:3;color:Grey;background-color:Grey">

## **P20**: [Total hijos/as actualmente vivos](https://rpubs.com/dataintelligence/corr_ce_ca_P20)
 

<div class = "row">
<div class = "col-md-6"> 
```{r, attr.source='.numberLines', message=FALSE, warning=FALSE, echo=FALSE }
# direccion <- paste0("tablas_de_corr/",tablas[1])
tabla <- readRDS("tablas_de_corr/C_P20_URB.rds")
tabla %>%
  rownames_to_column("Total hijos/as actualmente vivos") %>%  
  mutate(Correlación = cell_spec(Correlación, background=ifelse(Correlación == max(Correlación), "#fc0303", "#5cb81f"))) %>% 
  kbl(booktabs = T, linesep = "", escape=FALSE, caption = "URBANO") %>% 
    kable_paper(full_width = F) %>%
    column_spec(1, color = "black")%>%
    column_spec(2, color = "white")%>%
  scroll_box(height = "300px")
```
</div>
<div class = "col-md-6">
```{r, attr.source='.numberLines', message=FALSE, warning=FALSE, echo=FALSE }
# direccion <- paste0("tablas_de_corr/",tablas[2])
tabla <- readRDS("tablas_de_corr/C_P20_RU.rds")
tabla %>%
  rownames_to_column("Total hijos/as actualmente vivos") %>%  
  mutate(Correlación = cell_spec(Correlación, background=ifelse(Correlación == max(Correlación), "#fc0303", "#5cb81f"))) %>% 
  kbl(booktabs = T, linesep = "", escape=FALSE, caption = "RURAL") %>% 
    kable_paper(full_width = F) %>%
    column_spec(1, color = "black")%>%
    column_spec(2, color = "white")%>%
  scroll_box(height = "300px")
```
</div>
</div>



<hr style="height:1px;border-width:3;color:Grey;background-color:Grey">

## **ESCOLARIDAD**: [Años de escolaridad](https://rpubs.com/dataintelligence/corr_ce_ca_ESCOLARIDAD)
 

<div class = "row">
<div class = "col-md-6"> 
```{r, attr.source='.numberLines', message=FALSE, warning=FALSE, echo=FALSE }
# direccion <- paste0("tablas_de_corr/",tablas[1])
tabla <- readRDS("tablas_de_corr/C_ESCOLARIDAD_URB.rds")
tabla %>%
  rownames_to_column("Años de escolaridad") %>%  
  mutate(Correlación = cell_spec(Correlación, background=ifelse(Correlación == max(Correlación), "#fc0303", "#5cb81f"))) %>% 
  kbl(booktabs = T, linesep = "", escape=FALSE, caption = "URBANO") %>% 
    kable_paper(full_width = F) %>%
    column_spec(1, color = "black")%>%
    column_spec(2, color = "white")%>%
  scroll_box(height = "300px")
```
</div>
<div class = "col-md-6">
```{r, attr.source='.numberLines', message=FALSE, warning=FALSE, echo=FALSE }
# direccion <- paste0("tablas_de_corr/",tablas[2])
tabla <- readRDS("tablas_de_corr/C_ESCOLARIDAD_RU.rds")
tabla %>%
  rownames_to_column("Años de escolaridad") %>%  
  mutate(Correlación = cell_spec(Correlación, background=ifelse(Correlación == max(Correlación), "#fc0303", "#5cb81f"))) %>% 
  kbl(booktabs = T, linesep = "", escape=FALSE, caption = "RURAL") %>% 
    kable_paper(full_width = F) %>%
    column_spec(1, color = "black")%>%
    column_spec(2, color = "white")%>%
  scroll_box(height = "300px")
```
</div>
</div>



<hr style="height:1px;border-width:3;color:Grey;background-color:Grey">

## **P16A_GRUPO**: [Pueblo indígena u originario (grupo)](https://rpubs.com/dataintelligence/corr_ce_ca_P16A_GRUPO)
 

<div class = "row">
<div class = "col-md-6"> 
```{r, attr.source='.numberLines', message=FALSE, warning=FALSE, echo=FALSE }
# direccion <- paste0("tablas_de_corr/",tablas[1])
tabla <- readRDS("tablas_de_corr/C_P16_GRUPO_URB.rds")
tabla %>%
  rownames_to_column("Pueblo indígena u originario (grupo)") %>%  
  mutate(Correlación = cell_spec(Correlación, background=ifelse(Correlación == max(Correlación), "#fc0303", "#5cb81f"))) %>% 
  kbl(booktabs = T, linesep = "", escape=FALSE, caption = "URBANO") %>% 
    kable_paper(full_width = F) %>%
    column_spec(1, color = "black")%>%
    column_spec(2, color = "white")%>%
  scroll_box(height = "300px")
```
</div>
<div class = "col-md-6">
```{r, attr.source='.numberLines', message=FALSE, warning=FALSE, echo=FALSE }
# direccion <- paste0("tablas_de_corr/",tablas[2])
tabla <- readRDS("tablas_de_corr/C_P16_GRUPO_RU.rds")
tabla %>%
  rownames_to_column("Pueblo indígena u originario (grupo)") %>%  
  mutate(Correlación = cell_spec(Correlación, background=ifelse(Correlación == max(Correlación), "#fc0303", "#5cb81f"))) %>% 
  kbl(booktabs = T, linesep = "", escape=FALSE, caption = "RURAL") %>% 
    kable_paper(full_width = F) %>%
    column_spec(1, color = "black")%>%
    column_spec(2, color = "white")%>%
  scroll_box(height = "300px")
```
</div>
</div>

<br>
<br>
<br>


