---
title: Correlaciones entre variables del CENSO de Viviendas, Hogares y Personas e Ingresos promedios comunales de la CASEN 2017.
author:
- name: VE-CC-AJ
  affiliation: DataIntelligence
subtitle: | 

date: "Martes 13-07-2021"

abstract: |
  Calculamos correlaciones entre el ingreso promedio comunal **multiplicado por la población también comunal** que llamaremos **ingresos expandidos** extraídos de la Casen 2017 y las frecuencias de respuesta por categoría a la pregunta **P04** del Censo de viviendas 2017, también extraídas a nivel comunal. Lo haremos a nivel nacional.
  
  Se espera encontrar en área urbana una mayor correlación entre los ingresos y una cantidad baja de habitaciones disponibles para dormir.
   
header-includes:
   - \usepackage[]{babel}

output:
  rmdformats::html_clean:
    highlight: kate
    toc: true
    use_bookdown: true    
    
---

<style type="text/css">
.main-container {
  max-width: 1600px;
  margin-left: 100px;
  margin-right: auto;
}
</style>



```{r setup, include=FALSE}
knitr::opts_chunk$set(
  class.source = "numberLines lineAnchors"
  )
library(ggplot2)
#library(ggpubr)
library(markdown)
library(shiny)
library(shinythemes)
library(tidyverse)
library(magrittr)
library(lubridate)
#library(plotly)
library(kableExtra)
library(knitr)
library("readxl")
library(writexl)
#library(RPostgreSQL)
#library(devtools)
library(remotes)
library(DBI)
library(tidyverse)
library(kableExtra)
#library(reldist)
library("readxl")
library("writexl")
library(kableExtra)
library(PerformanceAnalytics)
library("rio")
library("dplyr")

```


# Nivel nacional URBANO (código 1)

Cantidad de dormitorios: Todo espacio habitable de una vivienda que sea cerrado por paredes o tabiques y que tenga espacio suficiente para dar cabida a una cama y sólo se use para dormir.
Esto se ve reflejado en aquellas viviendas particulares con moradores presentes que declararon en la pregunta 4 ¿Cuántas piezas de esta vivienda se usan exclusivamente como dormitorio? una categoría entre 0 y 6.

## Pregunta **P04**: Número de piezas usadas exclusivamente como dormitorio

Esta pregunta posee 7 categorias de respuesta:
   
0 piezas\
1 pieza\
2 piezas\
3 piezas\
4 piezas\
5 piezas\
6 o más piezas\
  
Leemos las respuestas a la pregunta **P04** del censo de viviendas 2017 y obtenemos la tabla de frecuencias por categoría:

```{r, warning = FALSE}
tabla_con_clave <- readRDS("censos/censo_viviendas_con_clave_17.rds")
tabla_con_clave_u <- filter(tabla_con_clave, tabla_con_clave$AREA == 1)
b <- tabla_con_clave_u$COMUNA
c <- tabla_con_clave_u$P04
cross_tab =  xtabs( ~ unlist(b) + unlist(c))
tabla <- as.data.frame(cross_tab)
d <-tabla[!(tabla$Freq == 0),]
d$anio <- "2017"

categorias <- sort(unique(tabla_con_clave_u$P03B ))
categorias <- as.data.frame(categorias)
names(categorias)[1] <- "cat"

categorias <- filter(categorias, categorias$cat != 99)
categorias <- filter(categorias, categorias$cat != 98)

d_t <- filter(d,d$unlist.c. == categorias[1,1])
for(i in categorias[2,1]:categorias[nrow(categorias),1]){
  d_i <- filter(d,d$unlist.c. == i)
  d_t = merge( x = d_t, y = d_i, by = "unlist.b.", all.x = TRUE)
}
 
# Agregamos un cero a los códigos comunales de 4 dígitos, que queda en la columna llamada **código**:
codigos <- d_t$unlist.b.
rango <- seq(1:nrow(d_t))
cadena <- paste("0",codigos[rango], sep = "")
cadena <- substr(cadena,(nchar(cadena)[rango])-(4),6)
codigos <- as.data.frame(codigos)
cadena <- as.data.frame(cadena)
comuna_corr <- cbind(d_t,cadena)
comuna_corr <- comuna_corr[,-c(1),drop=FALSE] 
 
names(comuna_corr)[ncol(comuna_corr)] <- "código"
 
quitar <- seq(3,(ncol(comuna_corr)-1),3)

comuna_corr <- comuna_corr[,-c(quitar),drop=FALSE]

names(comuna_corr )[2] <- "0 piezas"
names(comuna_corr )[4] <- "1 pieza"
names(comuna_corr )[6] <- "2 piezas"
names(comuna_corr )[8] <- "3 piezas"
names(comuna_corr )[10] <- "4 piezas"
names(comuna_corr )[12] <- " 5 piezas"
names(comuna_corr )[14] <- "6 o más piezas"

renombrar <- seq(1,(ncol(comuna_corr)-2),2)
vv <- 0
for (v in renombrar) {
  vv <- vv+1
  contador <- paste0("categoria_",vv)
  names(comuna_corr)[v] <- contador
}

ingresos_expandidos_2017 <- readRDS("Ingresos_expandidos_urbano_17.rds")

df_2017_2 = merge( x = comuna_corr, y = ingresos_expandidos_2017, by = "código", all.x = TRUE)
```


```{r}
df_2017_2 <- df_2017_2[, -c(2,4,6,8,10,12,14,16)]
kbl(head(df_2017_2,50)) %>% kable_styling(bootstrap_options = c("striped", "hover")) %>% kable_paper() %>% scroll_box(width = "100%", height = "300px")
```

#### Tabla a correlacionar:

```{r}
#union_final_urb_corr  <- union_final_urb[,-c(1)]
write_xlsx(df_2017_2, "P04_urbano.xlsx")
```

#### Estadísticos básicos de nuestras frecuencias

```{r, warning = FALSE, attr.source='.numberLines'}
data_sum <- summary(df_2017_2)

kbl(head(data_sum)) %>%
  kable_styling(bootstrap_options = c("striped", "hover")) %>%
  kable_paper() %>%
  scroll_box(width = "100%", height = "500px")
```

```{r}
union_final_urb <- df_2017_2
```

#### Gráficas:

```{r, warning=FALSE,message=FALSE}
library(plotly)

df_2017_fig <- df_2017_2[,-c((ncol(df_2017_2)-1))]

fig <- plot_ly(df_2017_fig, x = df_2017_fig$código, y = df_2017_fig[,2]
, name = colnames(df_2017_fig[2]), type = 'scatter', mode = 'lines',
                 width=7000, height=400) 

grafica_fn <- function(g){
  fig <<- fig %>% add_trace(y = ~df_2017_fig[,g]
, name = colnames(df_2017_fig[g]), mode = 'lines',
                 width=7000, height=400) 
}
for (g in 3:(ncol(df_2017_2)-1)) {
grafica_fn(g)

}

fig <- fig %>% layout(autosize = T)

fig 
```

# $\tau$ de Kendall

```{r}
df_2017_2f <- filter(df_2017_fig, df_2017_fig$ingresos_expandidos != 'is.na')
III <- seq(2,(ncol(df_2017_2f)-1),1)
my_data <- df_2017_2f[, c(III)]
tabla <- cor(x=my_data, y=df_2017_2f$ingresos_expandidos, method=c("kendall"), use = "pairwise")
tabla <- as.data.frame(tabla)
tabla 
```
```{r}
names(tabla)[1] <- "Correlación"
saveRDS(tabla,"tablas_de_corr/C_P04_URBANO.rds")
```

```{r}
tabla %>% rownames_to_column("Cantidad de piezas")%>%  
  mutate(Correlación = cell_spec(Correlación, background=ifelse(Correlación == max(Correlación), "#fc0303", "#5cb81f"))) %>% 
  kbl(booktabs = T, linesep = "", escape=FALSE) %>% 
    kable_paper(full_width = F) %>%
    column_spec(1, color = "black")%>%
    column_spec(2, color = "white")
```

##  Kendall

```{r}
df_2017_fig <- df_2017_fig[,-c(1)]
```


```{r, attr.source='.numberLines', message=FALSE, warning=FALSE}

chart.Correlation(df_2017_fig, histogram=TRUE, method = c( "kendall"), pch=20)
```

##  Pearson
 
```{r, attr.source='.numberLines', message=FALSE, warning=FALSE}

chart.Correlation(df_2017_fig, histogram=TRUE, method = c( "pearson"), pch=20)
```

##  Spearman

```{r,attr.source='.numberLines', warning=FALSE}

chart.Correlation(df_2017_fig, histogram=TRUE, method = c( "spearman"), pch=20)
```

<br>
<hr style="height:3px;border-width:1;color:Gray;background-color:Gray">
<br>

# Nivel nacional RURAL (código 2)

```{r, warning = FALSE}
tabla_con_clave <- readRDS("censos/censo_viviendas_con_clave_17.rds")
tabla_con_clave_u <- filter(tabla_con_clave, tabla_con_clave$AREA == 2)
b <- tabla_con_clave_u$COMUNA
c <- tabla_con_clave_u$P04
cross_tab =  xtabs( ~ unlist(b) + unlist(c))
tabla <- as.data.frame(cross_tab)
d <-tabla[!(tabla$Freq == 0),]
d$anio <- "2017"

categorias <- sort(unique(tabla_con_clave_u$P03B ))
categorias <- as.data.frame(categorias)
names(categorias)[1] <- "cat"

categorias <- filter(categorias, categorias$cat != 99)
categorias <- filter(categorias, categorias$cat != 98)

d_t <- filter(d,d$unlist.c. == categorias[1,1])
for(i in categorias[2,1]:categorias[nrow(categorias),1]){
  d_i <- filter(d,d$unlist.c. == i)
  d_t = merge( x = d_t, y = d_i, by = "unlist.b.", all.x = TRUE)
}
 
# Agregamos un cero a los códigos comunales de 4 dígitos, que queda en la columna llamada **código**:
codigos <- d_t$unlist.b.
rango <- seq(1:nrow(d_t))
cadena <- paste("0",codigos[rango], sep = "")
cadena <- substr(cadena,(nchar(cadena)[rango])-(4),6)
codigos <- as.data.frame(codigos)
cadena <- as.data.frame(cadena)
comuna_corr <- cbind(d_t,cadena)
comuna_corr <- comuna_corr[,-c(1),drop=FALSE] 
 
names(comuna_corr)[ncol(comuna_corr)] <- "código"
 
quitar <- seq(3,(ncol(comuna_corr)-1),3)

comuna_corr <- comuna_corr[,-c(quitar),drop=FALSE]

names(comuna_corr )[2] <- "0 piezas"
names(comuna_corr )[4] <- "1 pieza"
names(comuna_corr )[6] <- "2 piezas"
names(comuna_corr )[8] <- "3 piezas"
names(comuna_corr )[10] <- "4 piezas"
names(comuna_corr )[12] <- " 5 piezas"
names(comuna_corr )[14] <- "6 o más piezas"

renombrar <- seq(1,(ncol(comuna_corr)-2),2)
vv <- 0
for (v in renombrar) {
  vv <- vv+1
  contador <- paste0("categoria_",vv)
  names(comuna_corr)[v] <- contador
}

ingresos_expandidos_2017 <- readRDS("Ingresos_expandidos_rural_17.rds")

df_2017_2 = merge( x = comuna_corr, y = ingresos_expandidos_2017, by = "código", all.x = TRUE)
```


```{r}
df_2017_2 <- df_2017_2[, -c(2,4,6,8,10,12,14,16)]
kbl(head(df_2017_2,50)) %>% kable_styling(bootstrap_options = c("striped", "hover")) %>% kable_paper() %>% scroll_box(width = "100%", height = "300px")
```

#### Tabla a correlacionar:

```{r}
#union_final_urb_corr  <- union_final_urb[,-c(1)]
write_xlsx(df_2017_2, "P04_rural.xlsx")
```

#### Estadísticos básicos de nuestras frecuencias

```{r, warning = FALSE, attr.source='.numberLines'}
data_sum <- summary(df_2017_2)

kbl(head(data_sum)) %>%
  kable_styling(bootstrap_options = c("striped", "hover")) %>%
  kable_paper() %>%
  scroll_box(width = "100%", height = "500px")
```

```{r}
union_final_urb <- df_2017_2
```

#### Gráficas:

```{r, warning=FALSE,message=FALSE}
library(plotly)

df_2017_fig <- df_2017_2[,-c((ncol(df_2017_2)-1))]

fig <- plot_ly(df_2017_fig, x = df_2017_fig$código, y = df_2017_fig[,2]
, name = colnames(df_2017_fig[2]), type = 'scatter', mode = 'lines',
                 width=7000, height=400) 

grafica_fn <- function(g){
  fig <<- fig %>% add_trace(y = ~df_2017_fig[,g]
, name = colnames(df_2017_fig[g]), mode = 'lines',
                 width=7000, height=400) 
}
for (g in 3:(ncol(df_2017_2)-1)) {
grafica_fn(g)

}

fig <- fig %>% layout(autosize = T)%>%
  layout(xaxis = list(rangeslider = list()))
fig 
```

# $\tau$ de Kendall


```{r}
df_2017_2f <- filter(df_2017_fig, df_2017_fig$ingresos_expandidos != 'is.na')
III <- seq(2,(ncol(df_2017_2f)-1),1)
my_data <- df_2017_2f[, c(III)]
tabla <- cor(x=my_data, y=df_2017_2f$ingresos_expandidos, method=c("kendall"), use = "pairwise")
tabla <- as.data.frame(tabla)
```
```{r}
names(tabla)[1] <- "Correlación"
saveRDS(tabla,"tablas_de_corr/C_P04_RURAL.rds")
```

```{r}
tabla %>% rownames_to_column("Cantidad de piezas")%>%  
  mutate(Correlación = cell_spec(Correlación, background=ifelse(Correlación == max(Correlación), "#fc0303", "#5cb81f"))) %>% 
  kbl(booktabs = T, linesep = "", escape=FALSE) %>% 
    kable_paper(full_width = F) %>%
    column_spec(1, color = "black")%>%
    column_spec(2, color = "white")
```

##  Kendall

```{r}
df_2017_fig <- df_2017_fig[,-c(1)]
```


```{r, attr.source='.numberLines', message=FALSE, warning=FALSE}

chart.Correlation(df_2017_fig, histogram=TRUE, method = c( "kendall"), pch=20)
```

##  Pearson
 
```{r, attr.source='.numberLines', message=FALSE, warning=FALSE}

chart.Correlation(df_2017_fig, histogram=TRUE, method = c( "pearson"), pch=20)
```

##  Spearman

```{r,attr.source='.numberLines', warning=FALSE}

chart.Correlation(df_2017_fig, histogram=TRUE, method = c( "spearman"), pch=20)
```
















