---
title: Correlaciones entre variables del Censo de Viviendas, Hogares y Personas e ingresos promedios comunales de la CASEN 2017.
author:
- name: VE-CC-AJ
  affiliation: DataIntelligence
subtitle: | 

date: "Jueves 01-06-2021"

abstract: |
  Calculamos correlaciones entre el ingreso promedio comunal **multiplicado por la población comunal** que llamaremos **ingresos expandidos** extraído de la Casen 2017 y las frecuencias de categorías de respuesta para todas las variables del Censo de viviendas, hogares y personas al 2017, también extraídas a nivel comunal.
  
  Haremos las correlaciones tanto a nivel Urbano como rural.
  
  Importante es aplicar la libreria **dplyr** para evitar que en los filtros se desplieguen series de tiempo.
    
header-includes:
   - \usepackage[]{babel}

output:
  html_document:
    toc: true
    toc_float: true
    theme: flatly
---

```{r, include=FALSE}
knitr::opts_chunk$set(echo = TRUE)
library(ggplot2)
#library(ggpubr)
library(markdown)
library(shiny)
library(shinythemes)
library(tidyverse)
library(magrittr)
library(lubridate)
#library(plotly)
library(kableExtra)
library(knitr)
library("readxl")
library(writexl)
#library(RPostgreSQL)
#library(devtools)
library(remotes)
library(DBI)
library(tidyverse)
library(kableExtra)
#library(reldist)
library("readxl")
library("writexl")
library(kableExtra)
library(PerformanceAnalytics)
library("rio")
library("dplyr")

```


## 1 Pregunta **P09**: Edad nivel URBANO

Area: urbano = 1 rural = 2 

1 Edad 0…99\
2 100 100 años y más

### 1.1 Cálculo de frecuencias

Leemos las respuestas a la pregunta P09 del censo de **personas** 2017 y obtenemos la tabla de frecuencias por categoría de respuesta:

```{r, warning = FALSE}
tabla_con_clave <- readRDS("../censo_personas_con_clave_17")
tabla_con_clave <- filter(tabla_con_clave, tabla_con_clave$AREA == 1)
```


```{r, warning = FALSE}
b <- tabla_con_clave$COMUNA
c <- tabla_con_clave$P09
cross_tab =  xtabs( ~ unlist(b) + unlist(c))
tabla <- as.data.frame(cross_tab)
d <-tabla[!(tabla$Freq == 0),]
d$anio <- "2017"

d_unique <- unique(d$unlist.c.)

d_t <- filter(d,d$unlist.c. == 0)
for(i in 1:101){
  d_i <- filter(d,d$unlist.c. == i)
  d_t = merge( x = d_t, y = d_i, by = "unlist.b.", all.x = TRUE)
}

codigos <- d_t$unlist.b.
rango <- seq(1:nrow(d_t))
cadena <- paste("0",codigos[rango], sep = "")
cadena <- substr(cadena,(nchar(cadena)[rango])-(4),6)
codigos <- as.data.frame(codigos)
cadena <- as.data.frame(cadena)
comuna_corr <- cbind(d_t,cadena)
comuna_corr <- comuna_corr[,-c(1),drop=FALSE]
```

```{r}
names(comuna_corr)[307] <- "código" 
tablamadre <- head(comuna_corr,50)

ingresos_expandidos_2017 <- readRDS("Ingresos_expandidos_urbano_17.rds")

df_2017_2 = merge( x = comuna_corr, y = ingresos_expandidos_2017, by = "código", all.x = TRUE)
```





```{r}
III <- seq(3,303,3)
for (i in 1:101) {
      names(df_2017_2)[III[i]] <- i-1
      ## para verificar
  #cadena <- paste0("names(df_2017_2)[",III[i],"] <-", i-1)
 # print(cadena)
}
```


### 2.2.5 **Correlaciones**

de 1 a 10 años

```{r}
my_data <- df_2017_2[, c(3,6,9,12,15,18,21,24,27,30,313)]
chart.Correlation(my_data, histogram=TRUE, pch=20)
```

de 11 a 20 años

```{r}
my_data <- df_2017_2[, c(33,36,39,42,45,48,51,54,57,60,313)]
chart.Correlation(my_data, histogram=TRUE, pch=20)
```

de 21 a 30 años

```{r}
my_data <- df_2017_2[, c(63,66,69,72,75,78,81,84,87,90,313)]
chart.Correlation(my_data, histogram=TRUE, pch=20)
```

de 31 a 40 años

```{r}
my_data <- df_2017_2[, c(93,96,99,102,105,108,111,114,117,120,313)]
chart.Correlation(my_data, histogram=TRUE, pch=20)
```

de 41 a 50 años

```{r}

my_data <- df_2017_2[, c(123,126,129,132,135,138,141,144,147,150,313)]
chart.Correlation(my_data, histogram=TRUE, pch=20)
```

de 51 a 60 años

```{r}
my_data <- df_2017_2[, c(153,156,159,162,165,168,171,174,177,180,313)]
chart.Correlation(my_data, histogram=TRUE, pch=20)
```

de 61 a 70 años

```{r}
my_data <- df_2017_2[, c(183,186,189,192,195,198,201,204,207,210,313)]
chart.Correlation(my_data, histogram=TRUE, pch=20)
```

de 71 a 80 años

```{r}
my_data <- df_2017_2[, c(213,216,219,222,225,228,231,234,237,240,313)]
chart.Correlation(my_data, histogram=TRUE, pch=20)
```

de 81 a 90 años

```{r}
my_data <- df_2017_2[, c(243,246,249,252,255,258,261,264,267,270,313)]
chart.Correlation(my_data, histogram=TRUE, pch=20)
```

de 91 a 100 años

```{r}
my_data <- df_2017_2[, c(270,273,276,279,282,285,288,291,294,297,300,313)]
chart.Correlation(my_data, histogram=TRUE, pch=20)
```


<hr style="height:1px;border-width:1;color:Green;background-color:Green">
<br>

<hr style="height:1px;border-width:1;color:Green;background-color:Green">
<br>

## 1 Pregunta **P09**: Edad nivel RURAL

Area: urbano = 1 rural = 2 

1 Edad 0…99\
2 100 100 años y más

### 1.1 Cálculo de frecuencias

Leemos las respuestas a la pregunta P09 del censo de **personas** 2017 y obtenemos la tabla de frecuencias por categoría de respuesta:

```{r, warning = FALSE}
tabla_con_clave <- readRDS("../censo_personas_con_clave_17")
tabla_con_clave <- filter(tabla_con_clave, tabla_con_clave$AREA == 2)
```


```{r, warning = FALSE}
b <- tabla_con_clave$COMUNA
c <- tabla_con_clave$P09
cross_tab =  xtabs( ~ unlist(b) + unlist(c))
tabla <- as.data.frame(cross_tab)
d <-tabla[!(tabla$Freq == 0),]
d$anio <- "2017"

d_unique <- unique(d$unlist.c.)

d_t <- filter(d,d$unlist.c. == 0)
for(i in 1:101){
  d_i <- filter(d,d$unlist.c. == i)
  d_t = merge( x = d_t, y = d_i, by = "unlist.b.", all.x = TRUE)
}

codigos <- d_t$unlist.b.
rango <- seq(1:nrow(d_t))
cadena <- paste("0",codigos[rango], sep = "")
cadena <- substr(cadena,(nchar(cadena)[rango])-(4),6)
codigos <- as.data.frame(codigos)
cadena <- as.data.frame(cadena)
comuna_corr <- cbind(d_t,cadena)
comuna_corr <- comuna_corr[,-c(1),drop=FALSE]
```

```{r}
names(comuna_corr)[307] <- "código" 
tablamadre <- head(comuna_corr,50)

ingresos_expandidos_2017 <- readRDS("Ingresos_expandidos_rural_17.rds")

df_2017_2 = merge( x = comuna_corr, y = ingresos_expandidos_2017, by = "código", all.x = TRUE)

tablamadre <- head(df_2017_2,50)
```

```{r}
III <- seq(3,303,3)
for (i in 1:101) {
      names(df_2017_2)[III[i]] <- i-1
      ## para verificar
  #cadena <- paste0("names(df_2017_2)[",III[i],"] <-", i-1)
 # print(cadena)
}
```

### 2.2.5 **Correlaciones**

de 1 a 10 años

```{r}
my_data <- df_2017_2[, c(3,6,9,12,15,18,21,24,27,30,313)]
chart.Correlation(my_data, histogram=TRUE, pch=20)
```

de 11 a 20 años

```{r}
my_data <- df_2017_2[, c(33,36,39,42,45,48,51,54,57,60,313)]
chart.Correlation(my_data, histogram=TRUE, pch=20)
```

de 21 a 30 años

```{r}
my_data <- df_2017_2[, c(63,66,69,72,75,78,81,84,87,90,313)]
chart.Correlation(my_data, histogram=TRUE, pch=20)
```

de 31 a 40 años

```{r}
my_data <- df_2017_2[, c(93,96,99,102,105,108,111,114,117,120,313)]
chart.Correlation(my_data, histogram=TRUE, pch=20)
```

de 41 a 50 años

```{r}

my_data <- df_2017_2[, c(123,126,129,132,135,138,141,144,147,150,313)]
chart.Correlation(my_data, histogram=TRUE, pch=20)
```

de 51 a 60 años

```{r}
my_data <- df_2017_2[, c(153,156,159,162,165,168,171,174,177,180,313)]
chart.Correlation(my_data, histogram=TRUE, pch=20)
```

de 61 a 70 años

```{r}
my_data <- df_2017_2[, c(183,186,189,192,195,198,201,204,207,210,313)]
chart.Correlation(my_data, histogram=TRUE, pch=20)
```

de 71 a 80 años

```{r}
my_data <- df_2017_2[, c(213,216,219,222,225,228,231,234,237,240,313)]
chart.Correlation(my_data, histogram=TRUE, pch=20)
```

de 81 a 90 años

```{r}
my_data <- df_2017_2[, c(243,246,249,252,255,258,261,264,267,270,313)]
chart.Correlation(my_data, histogram=TRUE, pch=20)
```

de 91 a 100 años

```{r}
my_data <- df_2017_2[, c(270,273,276,279,282,285,288,291,294,297,300,313)]
chart.Correlation(my_data, histogram=TRUE, pch=20)
```
















