---
title:  Expansión de la CASEN sobre el CENSO a nivel de manzana (PASO 2)
author:
- name: VE-CC-AJ
  affiliation: DataIntelligence
subtitle: | 
  P17 ¿Trabajó por un pago o especie?: Correlación: 0.8717
 
    
header-includes:
   - \usepackage[]{babel}

output:
  rmdformats::html_clean:
    highlight: kate
    toc: true
    use_bookdown: true    
---

date: `r format(Sys.time(), "%d-%m-%Y")`

<style type="text/css">
.main-container {
  max-width: 1600px;
  margin-left: 100px;
  margin-right: auto;
}
</style>


```{r, include=FALSE}
knitr::opts_chunk$set(echo = TRUE)
library(ggplot2)
#library(ggpubr)
library(markdown)
library(shiny)
library(shinythemes)
library(tidyverse)
library(magrittr)
library(lubridate)
#library(plotly)
library(kableExtra)
library(knitr)
library("readxl")
library(writexl)
#library(RPostgreSQL)
#library(devtools)
library(remotes)
library(DBI)
library(tidyverse)
library(kableExtra)
#library(reldist)
library("readxl")
library("writexl")
library(kableExtra)
library(PerformanceAnalytics)
library("rio")
library("dplyr")
library(plotly)
library(normtest) 
library(nortest)
library(moments)
```

# Leemos el archivo censo2017_manzanas.csv

```{r}
manzanas <- read.csv('../../../archivos_grandes/censo2017_manzanas.csv',sep=";")
```

```{r}
nrow(manzanas)
```


```{r}
abc <- head(manzanas,15)
kbl(abc) %>%
  kable_styling(bootstrap_options = c("striped", "hover")) %>%
  kable_paper() %>%
  scroll_box(width = "100%", height = "300px")
```

# Creación del campo zonas y manzanas

No tenemos un campo que identifique de manera inequívoca una manzana, así que en el dataframe "manzanas"  construiremos una columna que se llame "zona" y otra que se llame "manzana", ésta última que integre al final de su propio código siempre tres dígitos añadiendo ceros cuando corresponda.


## Generación del campo zona

Seguimos los pasos del primer apartado de https://rpubs.com/dataintelligence/censo_2017_personas

### Analicemos la estructura del código de Comuna:

```{r}
manzanas <- manzanas
head(unique(manzanas$COMUNA),50)
```
Estructura que permanece inalterada en la forma del código zona.

### Analicemos la estructura del código de DC:

```{r}
head(unique(manzanas$DC),10000)
```

Debemos agregar un cero a la izquierda a todos los códigos DC que contengan un dígito:

```{r}
codigos <- manzanas$DC
rango <- seq(1:nrow(manzanas))
cadena <- paste("0",codigos[rango], sep = "")
cadena <- substr(cadena,(nchar(cadena)[rango])-(1),(nchar(cadena)[rango]))
codigos <- as.data.frame(codigos)
cadena <- as.data.frame(cadena)
dc <- cbind(codigos,cadena)
```


Lo verificamos

```{r}
head(unique(dc$cadena),50)
```

Analicemos la estructura del código de zc_loc:

```{r}
a002 <- head(unique(manzanas$ZC_LOC),50)
a002
```

Deben todos los codigos poseer tres dígitos, agregándole un cero a los que tienen 2 y dos ceros a los que tienen uno.

```{r}
codigos <- manzanas$ZC_LOC
rango <- seq(1:nrow(manzanas))
cadena<- paste("00",codigos[rango], sep = "")
cadena <- substr(cadena,(nchar(cadena)[rango])-(2),nchar(cadena)[rango])
codigos <- as.data.frame(codigos)
cadena <- as.data.frame(cadena)
cadena_c <- cbind(codigos,cadena)
```

lo verificamos

```{r}
head(unique(cadena_c$cadena),50)
```

Unimos nuestra nueva clave a nuestro dataframe original con el nombre de campo clave:


```{r}
manzanas$clave <- paste(manzanas$COMUNA, dc$cadena, manzanas$AREA,  cadena_c$cadena, sep="")
```

Verificamos para los primeros 50 registros y vemos que la última columna contiene la clave.

```{r}
tablamadre <- head(manzanas,50)

kbl(tablamadre) %>%
  kable_styling(bootstrap_options = c("striped", "hover")) %>%
  kable_paper() %>%
  scroll_box(width = "100%", height = "300px")
```

## Generación del campo zona manzanal

Analicemos la estructura del código de MZ_ENT

```{r}
MZ_ENT_1 <- head(unique(manzanas$MZ_ENT),50)
MZ_ENT_1
```

Deben todos los codigos poseer tres dígitos, agregándole un cero a los que tienen 2 y dos ceros a los que tienen uno.

```{r}
codigos <- manzanas$MZ_ENT
rango <- seq(1:nrow(manzanas))
cade<- paste("00",codigos[rango], sep = "")
cade <- substr(cade,(nchar(cade)[rango])-(2),nchar(cade)[rango])
codigos <- as.data.frame(codigos)
cade <- as.data.frame(cade)
cade_c <- cbind(codigos,cade)
```

lo verificamos:

```{r}
head(unique(cade_c$cade),50)
```

Creamos clave y clave_manzana

```{r}
manzanas$clave <- paste(manzanas$COMUNA, dc$cadena, manzanas$AREA,  cadena_c$cadena, sep="")
manzanas$clave_manzana <- paste(manzanas$COMUNA, dc$cadena, manzanas$AREA,  cadena_c$cadena, cade_c$cade, sep="")
```

```{r}
abc <- head(manzanas,15)
kbl(abc) %>%
  kable_styling(bootstrap_options = c("striped", "hover")) %>%
  kable_paper() %>%
  scroll_box(width = "100%", height = "300px")
```

El problema es que en el primer paso obtuvimos frecuencias por zona, imposible de otra manera


```{r}
ver <- readxl::read_excel("censo_casen_urb_2017.xlsx")
ver
```

Clave de manzana deberia tener frecuencia de respuesta censal propia SI

```{r}
nrow(manzanas)
```



```{r}
manzanas$clave <- as.numeric(manzanas$clave)
manzanas$clave_manzana <- as.numeric(manzanas$clave_manzana)
manzanas_2 <- manzanas[,c(10,60,61)]
options(scipen = 999)
head(manzanas_2,5)
```

## Construcción de una tabla de proporciones de personas por manzana dentro de una área zonal

```{r}
codigos_com <- unique(manzanas_2$clave)
frec_man_com_parcial_total <- data.frame()
for(i in codigos_com){
  frec_man_com_parcial <- filter(manzanas_2, manzanas_2$clave == i)
  frec_man_com_parcial$p_poblacional <- frec_man_com_parcial$PERSONAS*100/sum(frec_man_com_parcial$PERSONAS)/100
  frec_man_com_parcial_total <- rbind(frec_man_com_parcial_total,frec_man_com_parcial)
}
```

```{r}
tablamadre <- head(frec_man_com_parcial_total,50)
kbl(tablamadre) %>%
  kable_styling(bootstrap_options = c("striped", "hover")) %>%
  kable_paper() %>%
  scroll_box(width = "100%", height = "300px")
```


```{r}
nrow(frec_man_com_parcial_total)
```

Verifiquemos que la suma de p para la clave 1101011001 sea 1.


```{r}
frec_man_com_parcial_total_f <- filter(frec_man_com_parcial_total, frec_man_com_parcial_total$clave == "1101011001")
frec_man_com_parcial_total_f
```


```{r}
sum( frec_man_com_parcial_total_f$p)
```


# Unificación de las tablas construídas para zonas y manzanas

```{r}
# primer_paso <- read_excel("censo_casen_urb_2017.xlsx")
primer_paso <- readRDS("urbano_rural_final.rds")
names(primer_paso)[1] <- "clave"
# names(primer_paso)[2] <- "código"
names(primer_paso)[3] <- "frecuencia_de_respuesta_de_variable"
#primer_paso <- primer_paso[,-c(9,11)]
head(primer_paso,5)


## p es la proporcion de personas por manzana dentro de una área zonal


head(frec_man_com_parcial_total,5)
```




## Acá hacemos la union entre las proporciones de habitantes en cada manzana por zona y el primer paso


```{r}
union <- merge(x=primer_paso, y= frec_man_com_parcial_total, by="clave", all.x = TRUE)
```

```{r}
#head(union,5)
union
```

```{r}
#unique(union$PERSONAS)
```

# El campo **multipob** manzana

```{r}
union$multipobmz <- union$ing_medio_zona*union$PERSONAS
```


proporcion de respuesta segun proporcion de PERSONAS por manzana


```{r}

head(union,5)
```
```{r}
union <- filter(union, union$clave == "10101011001")
```

## Entonces lo que vamos a hacer sera calcular la proporcion de frecuencia_de_respuesta_de_variable segun la poblacion manzanal PERSONAS.


```{r}
union$frecuencia_poblacional <- union$frecuencia_de_respuesta_de_variable*union$p_poblacional
```




```{r}
tablamadre <- head(union,50)
kbl(tablamadre) %>%
  kable_styling(bootstrap_options = c("striped", "hover")) %>%
  kable_paper() %>%
  scroll_box(width = "100%", height = "300px")
```

```{r}
union
```



```{r}
variables_nuevas <- union[,c(1,12,13,14,17,20,21)]
variables_nuevas
```

```{r}
write_xlsx(variables_nuevas,"variables_nuevas.xlsx")
```



#####
#####
#####




##  Diagrama de dispersión loess

```{r}
scatter.smooth(x=union$frecuencia_poblacional
               , y=union$multipobmz
, main="multipobmz ~ prop_variable",
     xlab = "prop_variable",
     ylab = "multipobmz",
           col = 2) 
```

###########
###########
###########






# Proporción de frecuencias de respuesta a: P17 ¿Trabajó por un pago o especie?

Debemos crear un campo que sea proporción de respuesta por manzana dentro de una comuna:


```{r}
codigos_com <- unique(union$clave_manzana)
frec_man_com_parcial_total <- data.frame()
for(i in codigos_com){
  frec_man_com_parcial <- filter(union, union$código == i)
  frec_man_com_parcial$prop_variable <- frec_man_com_parcial$frecuencia*100/sum(frec_man_com_parcial$frecuencia)/100
  frec_man_com_parcial_total <- rbind(frec_man_com_parcial_total,frec_man_com_parcial)
}
```

```{r}
tablamadre <- head(frec_man_com_parcial_total,50)
kbl(tablamadre) %>%
  kable_styling(bootstrap_options = c("striped", "hover")) %>%
  kable_paper() %>%
  scroll_box(width = "100%", height = "300px")
```

## La prueba:

```{r}
head(frec_man_com_parcial_total,5)
```


```{r}
frec_man_com_parcial_total <- filter(frec_man_com_parcial_total, frec_man_com_parcial_total$código == "10101")
head(frec_man_com_parcial_total,5)
```

```{r}
sum( frec_man_com_parcial_total$prop_variable)
```


```{r}
saveRDS(frec_man_com_parcial_total, "paso_2_total.rds")
```

Hagamos un subset con la region = 1, y área URBANA = 1.

```{r}
# frec_total <- filter(frec_man_com_parcial_total, frec_man_com_parcial_total$identificador == "region_01") 
# frec_total<- filter(frec_man_com_parcial_total, frec_man_com_parcial_total$urb_rur== "1") 

frec_total <- frec_man_com_parcial_total


```

```{r}
head(frec_total,5)
```




#  Análisis de regresión

Aplicaremos un análisis de regresión donde:

$$ Y(dependiente) = ingreso \ expandido \ por \ zona \ (multi\_pob)$$

$$ X(independiente) = frecuencia \ de \ población \ que \ posee \ la \ variable \ Censal \ respecto \ a \ la \ zona \ (Freq.x)  $$
<br>

##  Diagrama de dispersión loess

```{r}
scatter.smooth(x=frec_total$multipobmz, y=frec_total$prop_variable
, main="multipobmz ~ prop_variable",
     xlab = "prop_variable",
     ylab = "multipobmz",
           col = 2) 
```

##  Outliers 

Hemos demostrado en el punto 5.7.2 de [aquí](https://rpubs.com/dataintelligence/expansion_viviendas_001) que la exclusión de ouliers no genera ninguna mejora en el modelo de regresión.

##  Modelo lineal 

Aplicaremos un análisis de regresión lineal del ingreso expandido por zona sobre las frecuencias de respuestas zonales.

```{r}
linearMod <- lm(multipobmz~(prop_variable) , data=frec_total)
summary(linearMod) 
```

##  Gráfica de la recta de regresión lineal

```{r, warning = FALSE, message = FALSE}
ggplot(frec_total, aes(x = prop_variable , y = multipobmz)) + 
  geom_point() +
  stat_smooth(method = "lm", col = "red")
```


Si bien obtenemos nuestro modelo lineal da cuenta del 0.9994 de la variabilidad de los datos de respuesta en torno a su media, modelos alternativos pueden ofrecernos una explicación de la variable dependiente aún mayor.

###  Análisis de residuos

```{r}
par(mfrow = c (2,2))
plot(linearMod)
```

#  Modelos alternativos

```{r}
frecuencia <- frec_total$prop_variable
union <- frec_total
```




```{r}
### 8.1 Modelo cuadrático

linearMod <- lm( multipobmz~(frecuencia^2) , data=union)
datos <- summary(linearMod)
dato <- datos$adj.r.squared
modelo <- "cuadrático"
sintaxis <- "linearMod <- lm( multi_pob~(frecuencia^2) , data=h_y_m_comuna_corr_01)"

modelos1 <- cbind(modelo,dato,sintaxis)


modelos1 <- cbind(modelo,dato,sintaxis)
 
### 8.2 Modelo cúbico
 
linearMod <- lm( multipobmz~(frecuencia^3) , data=union)
datos <- summary(linearMod)
dato <- datos$adj.r.squared
modelo <- "cúbico"
sintaxis <- "linearMod <- lm( multi_pob~(frecuencia^3) , data=h_y_m_comuna_corr_01)"

modelos2 <- cbind(modelo,dato,sintaxis)
 
### 8.3 Modelo logarítmico
 
linearMod <- lm( multipobmz~log(frecuencia) , data=union)
datos <- summary(linearMod)
dato <- datos$adj.r.squared
modelo <- "logarítmico"
sintaxis <- "linearMod <- lm( multi_pob~log(frecuencia) , data=h_y_m_comuna_corr_01)"

modelos3 <- cbind(modelo,dato,sintaxis)
 
### 8.5 Modelo con raíz cuadrada 
 
linearMod <- lm( multipobmz~sqrt(frecuencia) , data=union)
datos <- summary(linearMod)
dato <- datos$adj.r.squared
modelo <- "raíz cuadrada"
sintaxis <- "linearMod <- lm( multi_pob~sqrt(frecuencia) , data=h_y_m_comuna_corr_01)"

modelos5 <- cbind(modelo,dato,sintaxis)
 
### 8.6 Modelo raíz-raíz
 
linearMod <- lm( sqrt(multipobmz)~sqrt(frecuencia) , data=union)
datos <- summary(linearMod)
dato <- datos$adj.r.squared
modelo <- "raíz-raíz"
sintaxis <- "linearMod <- lm( sqrt(multi_pob)~sqrt(frecuencia) , data=h_y_m_comuna_corr_01)"

modelos6 <- cbind(modelo,dato,sintaxis)
 
### 8.7 Modelo log-raíz
 
linearMod <- lm( log(multipobmz)~sqrt(frecuencia) , data=union)
datos <- summary(linearMod)
dato <- datos$adj.r.squared
modelo <- "log-raíz"
sintaxis <- "linearMod <- lm( log(multi_pob)~sqrt(frecuencia) , data=h_y_m_comuna_corr_01)"

modelos7 <- cbind(modelo,dato,sintaxis)
 
### 8.8 Modelo raíz-log
 
linearMod <- lm( sqrt(multipobmz)~log(frecuencia) , data=union)
datos <- summary(linearMod)
dato <- datos$adj.r.squared
modelo <- "raíz-log"
sintaxis <- "linearMod <- lm( sqrt(multi_pob)~log(frecuencia) , data=h_y_m_comuna_corr_01)"

modelos8 <- cbind(modelo,dato,sintaxis)
 
### 8.9 Modelo log-log
 
linearMod <- lm( log(multipobmz)~log(frecuencia) , data=union)
datos <- summary(linearMod)
dato <- datos$adj.r.squared
modelo <- "log-log"
sintaxis <- "linearMod <- lm( log(multi_pob)~log(frecuencia) , data=h_y_m_comuna_corr_01)"

modelos9 <- cbind(modelo,dato,sintaxis)
 
modelos_bind <- rbind(modelos1, modelos2,modelos3,modelos5,modelos6,modelos7,modelos8,modelos9)
modelos_bind <- as.data.frame(modelos_bind)

modelos_bind <<- modelos_bind[order(modelos_bind$dato, decreasing = T ),]
h_y_m_comuna_corr_01 <<- union

kbl(modelos_bind) %>%
  kable_styling(bootstrap_options = c("striped", "hover")) %>%
  kable_paper() %>%
  scroll_box(width = "100%", height = "300px")
```











